---
title: "Test script berekening simulatieparameters"
author: "Ward Langeraert"
date: today

format:
  html:
    toc: true
    toc-depth: 4
    toc-location: right
    code-fold: true

editor_options: 
  chunk_output_type: console
---

# Doel

Dit test script heeft als doel het berekenen van simulatieparameters op basis van bestaande MAS-data voor 1 soort zodat we deze analyse dan kunnen plakken in de targets pipeline (`_targets.R`) en runnen voor alle soorten via branching.

```{r}
# Load packages
library(targets)
library(tidyverse)
library(glmmTMB)

conflicted::conflicts_prefer(dplyr::filter)
```

# Datapreparatie

We laden de data van de doelsoorten in en selecteren de relevante kolommen.
We selecteren de data met broedcode groter dan nul.

```{r}
mas_data_target_sp_raw <- tar_read("mas_data_target_sp")
mas_data_target_sp <- mas_data_target_sp_raw %>%
  select("plotnaam", "naam", "aantal", "jaar", "broedcode" = "wrntype", "regio",
         "openheid_klasse", "sbp", "periode_in_jaar") %>%
  mutate(regio = ifelse(grepl("\\sleemstreek$", regio),
                        "Leemstreek", regio)) %>%
  filter(broedcode > 0) %>%
  group_by(plotnaam, naam, jaar, regio, openheid_klasse, sbp,
           periode_in_jaar) %>%
  summarise(count = sum(.data$aantal), .groups = "drop")
```

We hebben van de alle landbouwregio's in twee jaar gemonitord en sommige in meerdere jaren.
De getallen duiden aan in hoeveel telpunten de doelsoorten zijn gezien.

```{r}
mas_data_target_sp %>%
  summarise(n = n_distinct(plotnaam), .by = c(jaar, regio)) %>%
  ggplot(aes(jaar, regio)) +
  geom_tile() +
  geom_text(aes(label = n), colour = "white")
```

# Test case

Als eerste test case kijken we naar de data van de Veldleeuwerik in 2024-2025.

```{r}
mas_data_veldleeuwerik <- mas_data_target_sp %>%
  filter(naam == "Veldleeuwerik",
         jaar %in% 2024:2025)
```


```{r}
mas_data_veldleeuwerik %>%
  ggplot(aes(y = count, x = periode_in_jaar)) +
  geom_boxplot() +
  facet_grid(rows = vars(jaar), cols = vars(regio))
```

