---
title: "Test script berekening simulatieparameters"
author: "Ward Langeraert"
date: today

format:
  html:
    toc: true
    toc-depth: 4
    toc-location: right
    code-fold: true

editor_options: 
  chunk_output_type: console
---

# Doel

Dit test script heeft als doel het berekenen van simulatieparameters op basis van bestaande MAS-data voor 1 soort zodat we deze analyse dan kunnen plakken in de targets pipeline (`_targets.R`) en runnen voor alle soorten via branching.

```{r}
# Load packages
library(targets)
library(tidyverse)
library(glmmTMB)

conflicted::conflicts_prefer(dplyr::filter)

mbag_dir <- rprojroot::find_root_file(criterion = rprojroot::is_git_root)
```

# Datapreparatie

We laden de data van de doelsoorten in en selecteren de relevante kolommen.
We selecteren de data met broedcode groter dan nul.

```{r}
mas_data_target_sp_raw <- tar_read("mas_data_target_sp")
mas_data_target_sp <- mas_data_target_sp_raw %>%
  select("plotid", "plotnaam", "naam", "aantal", "jaar",
         "broedcode" = "wrntype", "regio", "openheid_klasse", "sbp",
         "periode_in_jaar") %>%
  filter(broedcode > 0) %>%
  group_by(plotid, plotnaam, naam, jaar, regio, openheid_klasse, sbp,
           periode_in_jaar) %>%
  summarise(count = sum(.data$aantal), .groups = "drop")
```

We hebben van de alle landbouwregio's in twee jaar gemonitord en sommige in meerdere jaren.
De getallen duiden aan in hoeveel telpunten de doelsoorten zijn gezien (zonder afwezigheden).

```{r}
mas_data_target_sp %>%
  summarise(n = n_distinct(plotnaam), .by = c(jaar, regio)) %>%
  ggplot(aes(jaar, regio)) +
  geom_tile() +
  geom_text(aes(label = n), colour = "white")
```

# Test case
## Data preparatie

Als eerste test case kijken we naar de data van de Veldleeuwerik in 2024-2025.
We voegen ook afwezigheden toe.

```{r}
# Filter data
mas_data_veldleeuwerik <- mas_data_target_sp %>%
  filter(naam == "Veldleeuwerik",
         jaar %in% 2024:2025)

# Get visits
visits <- read_csv(file.path(mbag_dir, "data", "steekproefkaders",
                             "bezoekenlijst_2023_2025.csv"),
                   show_col_types = FALSE) %>%
  filter(year %in% 2024:2025)

# Add absence data
mas_data_veldleeuwerik_full <- visits %>%
  select(
    plotid,
    plotnaam,
    year,
    regio,
    openheid_klasse,
    sbp,
    period_count
  ) %>%
  distinct() %>%
  left_join(
    mas_data_veldleeuwerik,
    by = c(
      "plotid",
      "plotnaam",
      "year" = "jaar",
      "regio",
      "openheid_klasse",
      "sbp",
      "period_count" = "periode_in_jaar"
    )
  ) %>%
  mutate(
    naam = coalesce(naam, "Veldleeuwerik"),
    count = coalesce(count, 0)
  )
```

```{r}
mas_data_veldleeuwerik_full %>%
  mutate(present = count > 0) %>%
  ggplot(aes(x = period_count, fill = present)) +
  geom_bar() +
  facet_grid(cols = vars(year), rows = vars(regio),
             scales = "free")
```

```{r}
mas_data_veldleeuwerik_full %>%
  mutate(present = count > 0) %>%
  ggplot(aes(x = sbp, fill = present)) +
  geom_bar() +
  facet_grid(cols = vars(openheid_klasse), rows = vars(regio),
             scales = "free")
```

In welke telperiode worden de meeste vogels gezien?

```{r}
mas_data_veldleeuwerik_full %>%
  ggplot(aes(y = count, x = period_count)) +
  geom_boxplot() +
  facet_grid(cols = vars(year), rows = vars(regio),
             scales = "free")
```

In zowel 2024 als 2025 werden meeste Veldleeuwerikken gezien in telperiode 1.

```{r}
mas_data_veldleeuwerik_full %>%
  summarise(sum = sum(count), .by = c(year, period_count)) %>%
  arrange(desc(sum))
```

```{r}
mas_data_veldleeuwerik_full %>%
  summarise(sum = sum(count), .by = c(year, period_count)) %>%
  summarise(mean_sum = mean(sum), .by = period_count) %>%
  slice_max(mean_sum) %>%
  pull(period_count)
```

## Model fit

We selecteren de data van telperiode 1.

```{r}
data <- mas_data_veldleeuwerik_full %>%
  filter(period_count == "R1") %>%
  mutate(sbp_f = factor(sbp, levels = c("buiten", "binnen")),
         plotnaam_f = factor(plotnaam),
         year2 = year - 2024)

# Fit model
fit_pois <- glmmTMB(count ~ year2 * sbp_f + (1 | plotnaam_f), data = data,
                    family = poisson())
fit_nb <- glmmTMB(count ~ year2 * sbp_f + (1 | plotnaam_f), data = data,
                  family = nbinom2())
```

```{r}
library(DHARMa)
test <- testDispersion(fit_pois)
```

```{r}
simulation_output <- simulateResiduals(fittedModel = fit_pois)
plot(simulation_output, asFactor = TRUE)
```


```{r}
performance::check_model(fit_pois)
```

betadisp is the log-dispersion parameter:

```{r}
fit_pois$fit$par
summary(fit_pois)$varcor
```

```{r}
fit_nb$fit$par
summary(fit_nb)$varcor
```

```{r}
aic <- AIC(fit_pois, fit_nb)

phi <- sigma(fit_nb)

if (phi > 1e6) {
  best_model <- fit_pois
  model_type <- "Poisson"
} else if ((aic$AIC[2] + 2) < aic$AIC[1]) {
  best_model <- fit_nb
  model_type <- "Negative binomial"
} else {
  best_model <- fit_pois
  model_type <- "Poisson"
}

model_type
```

