---
title: "Data controle 2025"
author: "Ward Langeraert"
date: "`r Sys.Date()`"
output:
  bookdown::html_document2:
    code_folding: hide
    toc: true
    toc_float: true
    toc_collapsed: true
knit: (function(inputFile, encoding) {
  rmarkdown::render(inputFile, encoding = encoding, output_dir = "../../output/rapporten/markdown/2025") })
editor_options: 
  chunk_output_type: console
---

```{r setup, include=FALSE}
# set up
library(knitr)
opts_chunk$set(
  echo = TRUE,
  warning = FALSE,
  message = FALSE,
  out.width = "100%"
)
opts_knit$set(root.dir = here::here())
```

```{r}
# packages
library(tidyverse)
library(sf)
library(mapview)
library(leaflet)
library(targets)

# Conflicts
conflicted::conflicts_prefer(dplyr::filter)
conflicted::conflicts_prefer(dplyr::select)

# Source
source(here::here("source", "R", "tar_read_sf.R"))

# Paths
mbag_dir <- here::here()
targets_store <- here::here("source", "targets", "data_preparation", "_targets")
```

# Doel

Data preparatie verloopt via een targets pipeline waarbij verschillende stappen elkaar opvolgen.
We maken gebruik van ["dynamic branching"](https://books.ropensci.org/targets/dynamic.html) in de targets pipeline.
Dit is een manier om nieuwe targets te definiëren terwijl de pipeline actief is.
Hierbij wordt een nieuwe target gemaakt voor elk bestand.
Bij het toevoegen van een nieuwe dataset van een jaar, zal de pipeline bijgevolg enkel de berekeningen voor de data van het nieuwe jaar moeten doen en niet opnieuw de berekeningen voor de vorige jaren.

In rapport controleren we ...

1. of deze pipeline de verwachte stappen correct doorloopt
2. of in de finale data, op het einde van de pipeline, onverwachte zaken, uitschieters ... aanwezig zijn
3. of de data klaar zijn voor publicatie op GBIF

We doen dit in dit rapport voor de data van 2025.

# Controle data preparatie pipeline {#controle-pipeline}
## Amersfoord naar Lambert coördinaten (crs_pipeline)

In de eerste stap worden Amersfoord coördinaten naar Lambert coördinaten omgezet.
Dit gebeurt via een functie die op verschillende datasets goed getest is.

## Selectie punten MBAG MAS steekproef (select_sampled_points) {#steekproef}

In de tweede stap selecteren we de punten uit de totale dataset die tot het MBAG MAS steekproef behoren.
Dit gebeurt via een "inner join" wat wil zeggen dat we kunnen nagaan of telpunten uit het steekproef niet bezocht zijn (bewust of onbewust).

```{r}
sample <- tar_read("sample", store = targets_store)

select_sampled_points <- tar_read_sf("select_sampled_points",
                                     store = targets_store) %>%
  filter(jaar == 2025)
```

Welke aantallen hebben we per stratum?

```{r}
# Calculate number of locations we should have
sample %>%
  mutate(stratum = paste(openheid_klasse, sbp, sep = " - ")) %>%
  count(regio, stratum, name = "n_stratum") %>%
  group_by(regio) %>%
  mutate(n_regio = sum(n_stratum)) %>%
  ungroup() %>%
  kable()
```

We kijken of we dezelfde aantallen vinden in de data.

```{r}
# Calculate number of locations in data
sample_visited <- select_sampled_points %>%
  st_drop_geometry() %>%
  distinct(plotnaam, regio, openheid_klasse, sbp)

sample_visited %>%
  mutate(stratum = paste(openheid_klasse, sbp, sep = " - ")) %>%
  count(regio, stratum, name = "n_stratum") %>%
  group_by(regio) %>%
  mutate(n_regio = sum(n_stratum)) %>%
  ungroup() %>%
  kable()
```

> In de Polders zijn inderdaad 6 punten geschrapt. In de Zandstreek 2 punten.

## Selecteer data binnen de telperiodes (select_time_periods) {#time-periods}

We selecteren data binnen de correcte telperiodes.
Er zijn 4 telrondes:

- R1: 1 april - 20 april
- R2: 21 april - 10 mei
- R3: 11 mei - 10 juni
- R4: 21 juni - 15 juli

Verliezen we data indien we filteren binnen deze periodes?
Indien ja, hoeveel en waar?

```{r}
select_time_periods <- tar_read_sf(
  "select_time_periods",
  store = targets_store
) %>%
  filter(jaar == 2025)
```

In totaal vallen `r nrow(select_sampled_points) - nrow(select_time_periods)` waarnemingen buiten de telperiodes.

```{r}
# Calculate difference in number of observations before and after filtering on
# counting periods
obs_per_year <- select_sampled_points %>%
  st_drop_geometry() %>%
  count(regio, jaar)

obs_per_year_filtered <- select_time_periods %>%
  st_drop_geometry() %>%
  count(regio, jaar, name = "n_filtered")

obs_per_year %>%
  full_join(obs_per_year_filtered, by = join_by(regio, jaar)) %>%
  mutate(difference = n - n_filtered) %>%
  kable()
```

Zijn alle telpunten in elke telperiode geteld?

```{r}
uncounted_df <- select_time_periods %>%
  st_drop_geometry() %>%
  mutate(aantal_periodes = n_distinct(periode_in_jaar), .by = "plotnaam") %>%
  mutate(datum = make_date(jaar, maand, dag)) %>%
  filter(aantal_periodes < 4) %>%
  arrange(aantal_periodes, plotnaam, datum) %>%
  distinct(plotnaam, regio, waarnemer = waarneme, datum, aantal_periodes)

uncounted_df %>%
  kable()
```

> Wat is er gebeurt?

```{r}
# Read visits
avimap_visits <- st_read(
  file.path("data", "SOVON", "Sovon_avimap_601_0_MAS_Vlaanderen_20251119.gpkg"),
  layer = "avimap_visits"
)
avimap_plots <- st_read(
  file.path("data", "SOVON", "Sovon_avimap_601_0_MAS_Vlaanderen_20251119.gpkg"),
  layer = "avimap_plots"
) %>%
  st_drop_geometry() %>%
  select(plotid, pointid = plotname)

# Select year and from MAS sample
avimap_visits_y <- avimap_visits %>%
  filter(jaar == 2025) %>%
  select(plotid, observer, jaar, month, day) %>%
  left_join(avimap_plots, by = join_by(plotid)) %>%
  inner_join(sample, by = join_by(pointid)) %>%
  mutate(
    datum = ymd(paste(.data$jaar, .data$month, .data$day, sep = "-")),
    periode_in_jaar = case_when(
      datum %within% interval(
        ymd(paste(jaar, "04-01", sep = "-")),
        ymd(paste(jaar, "04-20", sep = "-"))
      ) ~ "R1",
      datum %within% interval(
        ymd(paste(jaar, "04-21", sep = "-")),
        ymd(paste(jaar, "05-10", sep = "-"))
      ) ~ "R2",
      datum %within% interval(
        ymd(paste(jaar, "05-11", sep = "-")),
        ymd(paste(jaar, "06-10", sep = "-"))
      ) ~ "R3",
      datum %within% interval(
        ymd(paste(jaar, "06-21", sep = "-")),
        ymd(paste(jaar, "07-15", sep = "-"))
      ) ~ "R4"
    )
  )

avimap_visits_y %>%
  filter(pointid %in% unique(uncounted_df$plotnaam)) %>%
  select(plotnaam = pointid, datum, periode_in_jaar) %>%
  arrange(plotnaam, datum) %>%
  mutate(aantal_periodes = n(),
         is_na = ifelse(is.na(periode_in_jaar), TRUE, ""),
         .by = "plotnaam") %>%
  kable()
```

<!-- spell-check: ignore:start -->

- Km_21470.1.4: nultelling
- Ol_1585.1: nultelling
- Ol_18064.5: nultellingen
- Ol_6671.7: nultelling
- Pl_8493.1.5: misverstand met vrijwilliger (oefentelling op dit punt in maart); nultelling toegevoegd door admin SDST00
- VL0273: nultelling
- VL0584: kwijt... wordt nagevraagd bij SOVON
- VL0587:
- VL0590:

- Zn_56194.1.1: nultellingen
- Zn_8668.9: correct ingevoerd door freelancer; geen telling in derde ronde

<!-- spell-check: ignore:end -->

## Herbereken afstand tot telpunt (calculate_obs_distance)

We herberekenen de afstand van de waarnemingen tot elk telpunt.
Grote verschillen kunnen wijzen op fouten.

```{r}
calculate_obs_distance <- tar_read_sf(
  "calculate_obs_distance", store = targets_store
) %>%
  filter(jaar == 2025)
```

Zijn er punten waarbij het absolute verschil meer dan 1 m is?

```{r}
# Get original distances
distances_og <- select_time_periods %>%
  st_drop_geometry() %>%
  select(oid, plotnaam, regio, jaar, periode_in_jaar,
         distance2plot_og = distance2plot) %>%
  mutate(distance2plot_og = as.numeric(distance2plot_og))

# Get recalculated distances
distances_new <- calculate_obs_distance %>%
  st_drop_geometry() %>%
  select(oid, plotnaam, regio, jaar, periode_in_jaar,
         distance2plot_new = distance2plot)

# Calculate absolute difference between the two
outlying_distances <- distances_og %>%
  full_join(distances_new,
            by = join_by(oid, plotnaam, regio, jaar, periode_in_jaar)) %>%
  mutate(abs_diff = abs(distance2plot_og - distance2plot_new)) %>%
  filter(abs_diff > 1)

# How many mismatches do we have per region?
outlying_distances
```

Ja, maar dit is op een zeer grote afstand.
Die zullen in het volgende hoofdstuk bekeken worden.

## Selecteer data binnen telcirkel radius (select_within_radius)

We selecteren data binnen de telcirkels.
Telcirkels hebben een radius van 300 m.
De afstanden krijgen we mee van Sovon, maar worden herberekend.

Verliezen we data indien we filteren binnen deze radius?
Indien ja, hoeveel en waar?

```{r}
select_within_radius <- tar_read_sf(
  "select_within_radius", store = targets_store
) %>%
  filter(jaar == 2025)
```

In totaal vallen `r nrow(calculate_obs_distance) - nrow(select_within_radius)` waarnemingen buiten de telcirkels.

```{r}
# Calculate difference in number of observations before and after filtering on
# radius
obs_per_year <- select_time_periods %>%
  st_drop_geometry() %>%
  count(regio, jaar)

obs_per_year_filtered <- select_within_radius %>%
  st_drop_geometry() %>%
  count(regio, jaar, name = "n_filtered")

obs_per_year %>%
  full_join(obs_per_year_filtered, by = join_by(regio, jaar)) %>%
  mutate(difference = n - n_filtered) %>%
  kable()
```

Het gaat om veel waarnemingen.
We visualiseren deze.

```{r}
# Calculate percentage of outlying observations per location and date
outside_observations <- calculate_obs_distance %>%
  group_by(regio, plotnaam, jaar, periode_in_jaar) %>%
  mutate(max_dist = max(distance2plot)) %>%
  ungroup() %>%
  filter(max_dist > 300) %>%
  mutate(outlier = ifelse(distance2plot > 300, "buiten", "binnen")) %>%
  group_by(regio, plotnaam, jaar, periode_in_jaar) %>%
  mutate(outlier_perc = sum(grepl("buiten", outlier)) / n()) %>%
  ungroup() %>%
  select(regio, plotnaam, jaar, periode_in_jaar, distance2plot,
         outlier, outlier_perc, x_coord, y_coord)

# Get problematic point locations
outside_plots <- outside_observations %>%
  st_drop_geometry() %>%
  distinct(regio, plotnaam, jaar, periode_in_jaar, x_coord, y_coord) %>%
  st_as_sf(coords = c("x_coord", "y_coord"), crs = 31370)

# Get problematic location circles
outside_circles <- outside_plots %>%
  st_buffer(300)

# Visualise outlier percentage distribution
for (reg in sort(unique(outside_observations$regio))) {
  p <- outside_observations %>%
    filter(regio == reg) %>%
    distinct(regio, plotnaam, jaar, periode_in_jaar, outlier_perc) %>%
    ggplot() +
    geom_histogram(aes(x = outlier_perc), bins = 20) +
    coord_cartesian(xlim = c(0, 1)) +
    labs(x = "Procent waarnemingen buiten telcirkel per telling",
         y = "Frequentie",
         title = reg) +
    facet_wrap(~jaar, ncol = 3)
  print(p)
}
```

We stellen dat een verwijdering van > 20% van de waarnemingen per telling op een probleem kan wijzen.
We filteren hierop en kijken wat overblijft.

```{r}
# Filter problematic observations, point locations and circles on outlying
# percentage
outside_observations_new <- outside_observations %>%
  filter(outlier_perc > 0.2)

outside_plots_new <- outside_observations_new %>%
  st_drop_geometry() %>%
  distinct(regio, plotnaam, jaar, periode_in_jaar, x_coord, y_coord) %>%
  st_as_sf(coords = c("x_coord", "y_coord"), crs = 31370)

outside_circles_new <- outside_plots_new %>%
  st_buffer(300)
```

We visualiseren deze punten:

```{r}
# Data preparation
years <- outside_observations_new %>%
  distinct(jaar) %>%
  pull()

# Create an empty leaflet map
leaflet_map <- leaflet() %>%
  addTiles()

# Loop through each year and round, adding layers to the map
for (j in sort(years)) {
  periods <- outside_observations_new %>%
    filter(
      jaar == j
    ) %>%
    distinct(periode_in_jaar) %>%
    pull() %>%
    sort()

  for (ronde in sort(periods)) {
    # Filter data for the current year and round
    circles <- outside_circles_new %>%
      filter(
        jaar == j,
        periode_in_jaar == ronde
      ) %>%
      st_transform(4326)
    plots <- outside_plots_new %>%
      filter(
        jaar == j,
        periode_in_jaar == ronde
      ) %>%
      st_transform(4326)
    observations <- outside_observations_new %>%
      filter(
        jaar == j,
        periode_in_jaar == ronde
      ) %>%
      st_transform(4326)

    # Create title
    title <- paste("Jaar:", j, "- Ronde:", ronde)

    # Add the layers to the leaflet map with group names
    leaflet_map <- leaflet_map %>%
      addPolygons(data = circles, fillOpacity = 0.3, group = title) %>%
      addCircleMarkers(data = plots, radius = 3, color = "black",
                       group = title, label = ~plots$plotnaam) %>%
      addCircleMarkers(data = observations, fillOpacity = 0.8, radius = 5,
                       color = ~ifelse(outlier == "binnen", "green", "red"),
                       group = title, label = ~observations$plotnaam)
  }
}

# Calculate control groups
groups <- outside_observations_new %>%
  distinct(jaar, periode_in_jaar) %>%
  arrange(jaar, periode_in_jaar) %>%
  mutate(group = paste("Jaar:", jaar, "- Ronde:", periode_in_jaar)) %>%
  pull(group)

# Add layer control to toggle visibility of the facets
leaflet_map <- leaflet_map %>%
  addLayersControl(
    overlayGroups = groups,
    options = layersControlOptions(collapsed = FALSE)
  ) %>%
  addLegend(
    position = "bottomright",
    colors = c("green", "red"),
    labels = c("binnen", "buiten"),
    title = "Locatie t.o.v. telcirkel"
  )

# Print the leaflet map
leaflet_map
```

Dit lijkt ok bij alle punten.

```{r, echo=TRUE, eval=FALSE}
# Problem points
problem_points <- c("Zn_103891.3", "Zn_102166.5", "Km_35571.6", "Pl_14232.4",
                    "Zn_90455.1")

inside_observations_problems <- calculate_obs_distance %>%
  filter(
    (plotnaam == "Zn_103891.3" & periode_in_jaar != "R3") |
      (plotnaam == "Zn_102166.5" & periode_in_jaar != "R3") |
      (plotnaam == "Km_35571.6" & periode_in_jaar != "R3") |
      (plotnaam == "Pl_14232.4" & periode_in_jaar != "R4") |
      (plotnaam == "Zn_90455.1" & periode_in_jaar != "R4")
  ) %>%
  mutate(outlier = "binnen",
         outlier_perc = 0) %>%
  select(all_of(names(outside_observations_new)))

outside_observations_problems <- outside_observations_new %>%
  filter(plotnaam %in% problem_points)

obs_probs_total <- bind_rows(
  inside_observations_problems,
  outside_observations_problems
)

plots_probs_total <- obs_probs_total %>%
  st_drop_geometry() %>%
  distinct(regio, plotnaam, jaar, periode_in_jaar, x_coord, y_coord) %>%
  st_as_sf(coords = c("x_coord", "y_coord"), crs = 31370)

circles_probs_total <- plots_probs_total %>%
  st_buffer(300)

# Data preparation
years <- obs_probs_total %>%
  distinct(jaar) %>%
  pull()

# Create an empty leaflet map
leaflet_map <- leaflet() %>%
  addTiles()

# Loop through each year and round, adding layers to the map
for (j in sort(years)) {
  periods <- obs_probs_total %>%
    filter(plotnaam %in% problem_points,
           jaar == j) %>%
    distinct(periode_in_jaar) %>%
    pull() %>%
    sort()

  for (ronde in sort(periods)) {
    # Filter data for the current year and round
    circles <- circles_probs_total %>%
      filter(plotnaam %in% problem_points,
             jaar == j,
             periode_in_jaar == ronde) %>%
      st_transform(4326)
    plots <- plots_probs_total %>%
      filter(plotnaam %in% problem_points,
             jaar == j,
             periode_in_jaar == ronde) %>%
      st_transform(4326)
    observations <- bind_rows(
      inside_observations_problems,
      outside_observations_problems
    ) %>%
      filter(jaar == j,
             periode_in_jaar == ronde) %>%
      st_transform(4326)

    # Create title
    title <- paste("Jaar:", j, "- Ronde:", ronde)

    # Add the layers to the leaflet map with group names
    leaflet_map <- leaflet_map %>%
      addPolygons(data = circles, fillOpacity = 0.3, group = title) %>%
      addCircleMarkers(data = plots, radius = 3, color = "black",
                       group = title, label = ~plots$plotnaam) %>%
      addCircleMarkers(data = observations, fillOpacity = 0.8, radius = 5,
                       color = ~ifelse(outlier == "binnen", "green", "red"),
                       group = title, label = ~observations$plotnaam)
  }
}

# Calculate control groups
groups <- obs_probs_total %>%
  filter(plotnaam %in% problem_points) %>%
  distinct(jaar, periode_in_jaar) %>%
  arrange(jaar, periode_in_jaar) %>%
  mutate(group = paste("Jaar:", jaar, "- Ronde:", periode_in_jaar)) %>%
  pull(group)

# Add layer control to toggle visibility of the facets
leaflet_map <- leaflet_map %>%
  addLayersControl(
    overlayGroups = groups,
    options = layersControlOptions(collapsed = FALSE)
  ) %>%
  addLegend(
    position = "bottomright",
    colors = c("green", "red"),
    labels = c("binnen", "buiten"),
    title = "Locatie t.o.v. telcirkel"
  )

# Print the leaflet map
leaflet_map
```

## Selecteer soortengroepen (select_species_groups)

Vervolgens selecteren we de data van vogels (soortgrp 2) en zoogdieren (soortgrp 1).

```{r}
select_species_groups <- tar_read_sf(
  "select_species_groups", store = targets_store
) %>%
  filter(jaar == 2025)
```

Is het aantal soortgroepen in de data gelijk aan 2?

```{r}
# Get number of species groups
n_soortgroups <- select_species_groups %>%
  st_drop_geometry() %>%
  distinct(soortgrp) %>%
  nrow()

# Equal to 2 (birds and mammals)?
n_soortgroups == 2
```

Ok.

## Verwerk dubbeltellingen (remove_double_counts)

Sommige telpunten zijn 2x geteld.
We selecteren de telling van de laatste dag binnen de telperiode of de telling gedaan door een professionele teller indien van toepassing.

```{r, echo=FALSE}
# Create table to show professional counters
profs      <-  c("WVNT00", # professional from the start
                 "JJNN16",
                 "NOVN00",
                 "ETBX00")
profs_2022 <-    "RPLT02" # professional after 2022
profs_2023 <- c("KLMS02", # professional after 2023
                "KLMS02",
                "ETON01",
                "BDMR00",
                "DDMR00",
                "PADS02",
                "PCAS00",
                "BOPE01")
profs_2024 <- c("KLMS02", # professional after 2024
                "ETON01",
                "BDMR00",
                "DDMR00",
                "BOPE01",
                "DDMR01",
                "AIST00",
                "MJCS03",
                "TGSS02",
                "WVNN05",
                "BBMS01",
                "WKPN01",
                "RDLK00",
                "ABNS05",
                "IJCS01",
                "DVRN00",
                "JPNS04",
                "LBRH01",
                "RLJE00",
                "ETBX00",
                "LHNN03",
                "SDST00")
profs_2025 <- c("EVNK05", # professional after 2025
                "JDWE00",
                "KHSL00",
                "DDMR00",
                "KJNS02",
                "LBLH00",
                "NDUH00",
                "WVNE02")

data.frame(
  professional = c(
    profs,
    profs_2022,
    profs_2023,
    profs_2024,
    profs_2025
  ),
  sinds = c(
    rep("vanaf start", length(profs)),
    rep("vanaf 2022", length(profs_2022)),
    rep("vanaf 2023", length(profs_2023)),
    rep("vanaf 2024", length(profs_2024)),
    rep("vanaf 2025", length(profs_2025))
  )
) %>%
  kable()
```

```{r}
remove_double_counts <- tar_read_sf(
  "remove_double_counts", store = targets_store
) %>%
  filter(jaar == 2025)

remove_subspecies_names <- tar_read_sf(
  "remove_subspecies_names", store = targets_store
) %>%
  filter(jaar == 2025)
```

We lijsten op waar dubbeltellingen zijn verwijderd.

```{r}
# Get locations with removed observations due to double counting
removed_obs <- select_species_groups %>%
  st_drop_geometry() %>%
  anti_join(st_drop_geometry(remove_double_counts),
            by = join_by(oid, projectid, plotid, plotnaam, x_amersfoord,
                         y_amersfoord, x_lambert, y_lambert, soortgrp, soortnr,
                         naam, aantal, jaar, maand, dag, doy, wrntype,
                         broedcode, opmerk, clterr, clterrid, inplot, periodeid,
                         periode, wrntype_omschrijving, sample_order, batch,
                         regio, area_prop_sb, openheid_klasse, sbp, x_coord,
                         y_coord, crs, datum, periode_in_jaar, distance2plot))

removed_obs %>%
  group_by(regio, plotnaam, jaar) %>%
  summarise(n_periodes = n_distinct(jaar, periode_in_jaar),
            .groups = "drop") %>%
  arrange(regio, plotnaam, jaar) %>%
  kable()
```

Zijn alle dubbeltellingen verwijderd?
In de verwerkte data zou elke locatie maar 1x geteld moeten zijn per periode en jaar.

```{r}
# Calculate number of counts in processed data
remove_subspecies_names %>%
  st_drop_geometry() %>%
  mutate(datum = ymd(paste(jaar, maand, dag, sep = "-"))) %>%
  distinct(regio, plotnaam, jaar, periode_in_jaar, datum) %>%
  count(regio, plotnaam, jaar, periode_in_jaar,
        name = "n_tellingen") %>%
  filter(n_tellingen > 1) %>%
  arrange(regio, plotnaam, jaar) %>%
  nrow() == 0
```

Ok.

**Kempen**

Zijn de juiste tellingen verwijderd?

```{r}
# Which locations are removed?
removed_obs_ol <- removed_obs %>%
  filter(regio == "Kempen") %>%
  distinct(plotnaam, regio, jaar, periode_in_jaar)

# Which observations are removed per date?
removed_obs_ol2 <- removed_obs %>%
  filter(regio == "Kempen") %>%
  mutate(datum = ymd(paste(jaar, maand, dag, sep = "-"))) %>%
  distinct(plotnaam, regio, datum, periode_in_jaar) %>%
  mutate(keep = FALSE)

# Get double counts and look if correct ones are removed
select_species_groups %>%
  st_drop_geometry() %>%
  inner_join(removed_obs_ol,
             by = join_by(plotnaam, jaar, regio, periode_in_jaar)) %>%
  mutate(datum = ymd(paste(jaar, maand, dag, sep = "-"))) %>%
  full_join(removed_obs_ol2,
            by = join_by(plotnaam, regio, datum, periode_in_jaar)) %>%
  mutate(keep = is.na(keep)) %>%
  count(plotnaam, datum, periode_in_jaar, waarnemer = waarneme, keep,
        name = "n_obs") %>%
  arrange(plotnaam, datum, periode_in_jaar) %>%
  kable()
```

- Km_43699.4, R3, CSLO00: ok, laatste telling
- Km_9998.1, R2, SRMS02: ok, voorrang telling professionele teller NOVN00
- Km_9998.1, R3, SRMS02: ok, voorrang telling professionele teller NOVN00

**Oostelijke leemstreek**

Zijn de juiste tellingen verwijderd?

```{r}
# Which locations are removed?
removed_obs_ol <- removed_obs %>%
  filter(regio == "Oostelijke leemstreek") %>%
  distinct(plotnaam, regio, jaar, periode_in_jaar)

# Which observations are removed per date?
removed_obs_ol2 <- removed_obs %>%
  filter(regio == "Oostelijke leemstreek") %>%
  mutate(datum = ymd(paste(jaar, maand, dag, sep = "-"))) %>%
  distinct(plotnaam, regio, datum, periode_in_jaar) %>%
  mutate(keep = FALSE)

# Get double counts and look if correct ones are removed
select_species_groups %>%
  st_drop_geometry() %>%
  inner_join(removed_obs_ol,
             by = join_by(plotnaam, jaar, regio, periode_in_jaar)) %>%
  mutate(datum = ymd(paste(jaar, maand, dag, sep = "-"))) %>%
  full_join(removed_obs_ol2,
            by = join_by(plotnaam, regio, datum, periode_in_jaar)) %>%
  mutate(keep = is.na(keep)) %>%
  count(plotnaam, datum, periode_in_jaar, waarnemer = waarneme, keep,
        name = "n_obs") %>%
  arrange(plotnaam, datum, periode_in_jaar) %>%
  kable()
```

Ja telkens laatste telling behouden.

**Zandleemstreek**

Zijn de juiste tellingen verwijderd?

```{r}
# Which locations are removed?
removed_obs_ol <- removed_obs %>%
  filter(regio == "Zandleemstreek") %>%
  distinct(plotnaam, regio, jaar, periode_in_jaar)

# Which observations are removed per date?
removed_obs_ol2 <- removed_obs %>%
  filter(regio == "Zandleemstreek") %>%
  mutate(datum = ymd(paste(jaar, maand, dag, sep = "-"))) %>%
  distinct(oid, plotnaam, regio, datum, periode_in_jaar) %>%
  mutate(keep = FALSE)

# Get double counts and look if correct ones are removed
select_species_groups %>%
  st_drop_geometry() %>%
  inner_join(removed_obs_ol,
             by = join_by(plotnaam, jaar, regio, periode_in_jaar)) %>%
  mutate(datum = ymd(paste(jaar, maand, dag, sep = "-"))) %>%
  full_join(removed_obs_ol2,
            by = join_by(oid, plotnaam, regio, datum, periode_in_jaar)) %>%
  mutate(keep = is.na(keep)) %>%
  count(plotnaam, datum, periode_in_jaar, waarnemer = waarneme, keep,
        name = "n_obs") %>%
  arrange(plotnaam, datum, periode_in_jaar) %>%
  kable()
```

Ja, professionele tellingen zijn behouden.

**Zandstreek**

Zijn de juiste tellingen verwijderd?

```{r}
# Which locations are removed?
removed_obs_ol <- removed_obs %>%
  filter(regio == "Zandstreek") %>%
  distinct(plotnaam, regio, jaar, periode_in_jaar)

# Which observations are removed per date?
removed_obs_ol2 <- removed_obs %>%
  filter(regio == "Zandstreek") %>%
  mutate(datum = ymd(paste(jaar, maand, dag, sep = "-"))) %>%
  distinct(plotnaam, regio, datum, periode_in_jaar) %>%
  mutate(keep = FALSE)

# Get double counts and look if correct ones are removed
select_species_groups %>%
  st_drop_geometry() %>%
  inner_join(removed_obs_ol,
             by = join_by(plotnaam, jaar, regio, periode_in_jaar)) %>%
  mutate(datum = ymd(paste(jaar, maand, dag, sep = "-"))) %>%
  full_join(removed_obs_ol2,
            by = join_by(plotnaam, regio, datum, periode_in_jaar)) %>%
  mutate(keep = is.na(keep)) %>%
  count(plotnaam, datum, periode_in_jaar, waarnemer = waarneme, keep,
        name = "n_obs") %>%
  arrange(plotnaam, datum, periode_in_jaar) %>%
  kable()
```

Ja, laatste tellingen zijn behouden.

## Verwerk namen van ondersoorten (remove_subspecies_names)

De volgende ondersoorten worden aangepast tot op soortniveau.

```{r, echo=FALSE}
# Create table to show subspecies
data.frame(
  ondersoort = c(
    "gele kwikstaart (spec)",
    "engelse kwikstaart",
    "Noordse Kwikstaart",
    "witte kwikstaart (spec)",
    "Rouwkwikstaart",
    "canadese gans spec.",
    "Witsterblauwborst"
  ),
  soort = c(
    rep("Gele kwikstaart", 3),
    rep("Witte kwikstaart", 2),
    rep("Grote Canadese Gans", 1),
    rep("Blauwborst", 1)
  )
) %>%
  kable()
```

## Telpunten in finale dataset (mas_data_full)

```{r}
mas_data_full <- tar_read("mas_data_full", store = targets_store) %>%
  filter(jaar == 2025)
```

Zijn alle telpunten zijn nog altijd aanwezig?

```{r}
# Show number of locations per stratum
mas_data_full %>%
  st_drop_geometry() %>%
  distinct(plotnaam, regio, openheid_klasse, sbp) %>%
  mutate(stratum = paste(openheid_klasse, sbp, sep = " - ")) %>%
  count(regio, stratum, name = "n_stratum") %>%
  group_by(regio) %>%
  mutate(n_regio = sum(n_stratum)) %>%
  ungroup() %>%
  kable()
```

# Controle finale dataset

Nadat we de pipeline hebben doorlopen bekomen we de finale dataset.
Ook hierop doen we enkele controlestappen.
Zijn alle soorten correct (bv. Blauwe Pauw i.p.v. Blauwe Reiger)? Zijn er opvallend veel individuen opgegeven (bv. 300 i.p.v. 30)? ...

```{r}
mas_data_clean <- tar_read("mas_data_clean", store = targets_store) %>%
  filter(jaar == 2025)
```

## Telpunt- en waarneminglocaties

Zie Sectie \@ref(controle-pipeline).

## Timing observaties

De data bevatten geen info over precieze tijdstippen van tellingen, enkel datums.
De datums werden gecontroleerd in Subsectie \@ref(time-periods).

## Aantal individuen

In sommige gevallen worden meer dan 50 individuen gezien.

```{r}
mas_data_clean %>%
  st_drop_geometry() %>%
  filter(aantal >= 50) %>%
  count(aantal, name = "aantal keer in dataset") %>%
  rename("aantal vogels" = aantal) %>%
  kable()
```

Een opvalllende is ook een uitschieter van 3000 individuen.
We zien dat de meeste waarnemingen wel gaan over soorten die in groep voorkomen, zoals Spreeuw, Grauwe Gans, Roek, Houtduif ...

```{r}
mas_data_clean %>%
  st_drop_geometry() %>%
  select(aantal, naam, plotnaam, waarnemer, datum) %>%
  filter(aantal >= 50) %>%
  arrange(aantal) %>%
  kable()
```

We schrijven deze waarnemingen weg zodat ze toch gecontroleerd kunnen worden.

```{r}
mas_data_clean %>%
  filter(aantal >= 50) %>%
  arrange(aantal) %>%
  write_csv(file.path(mbag_dir, "output", "data_controle",
                      "waarnemingen_met_hoge_aantallen_2025.csv"))
```

## Soortnamen

De volgende soorten werden gezien.
Deze lijst moet gecontroleerd worden op vreemde namen die mogelijks fout zijn.

```{r}
mas_data_clean %>%
  st_drop_geometry() %>%
  count(naam, name = "aantal waarnemingen") %>%
  arrange(naam) %>%
  kable()
```

We schrijven de data voor Glanskop, Kuifleeuwerik en Roodkopklauwier weg.

```{r}
mas_data_clean %>%
  st_drop_geometry() %>%
  filter(naam %in% c("Glanskop", "Kuifleeuwerik", "Roodkopklauwier")) %>%
  write_csv(file.path(mbag_dir, "output", "data_controle",
                      "vreemde_soorten_mastellingen_2025.csv"))
```

We schrijven ook soorten weg die minder dan 10 maal gezien zijn.

```{r}
mas_data_clean %>%
  st_drop_geometry() %>%
  group_by(naam) %>%
  mutate(n = n()) %>%
  ungroup() %>%
  filter(n < 10) %>%
  arrange(n, naam, regio, plotnaam) %>%
  write_csv(file.path(mbag_dir, "output", "data_controle",
                      "zeldzame_soorten_mastellingen_2025.csv"))
```

## Broedcodes

Broedcodes zijn ook belangrijk voor verdere data analyse.

Communicatie Simon Desmet:

*In de Avimap-versie voor Android kan een teller enkel het aantal wijzigen als de vogel broedcode 0 krijgt, maar met een iPhone is dat wel mogelijk bij vogels die met een hogere broedcode dan 0 ingevoerd werden. Sommige tellers hebben dit blijkbaar effectief gedaan, hoewel wij op voorhand gevraagd hadden dit niet te doen.*

Het is echter moeilijk om deze te controleren.
Wel kunnen we de aantallen visualiseren.

```{r}
mas_data_clean %>%
  st_drop_geometry() %>%
  count(wrntype, wrntype_omschrijving, name = "n_obs") %>%
  rename(
    "broedcode" = wrntype,
    "omschrijving" = wrntype_omschrijving,
  ) %>%
  kable()
```

**Broedcode 1-5**

Er is inderdaad een aantal keer hogere aantallen dan 1 ingevoerd bij broedcodes 1-5.

```{r}
mas_data_full %>%
  st_drop_geometry() %>%
  filter(aantal > 1,
         wrntype > 0) %>%
  count(wrntype, aantal, name = "aantal keer in dataset") %>%
  rename(
    "broedcode" = "wrntype",
    "aantal vogels" = aantal
  ) %>%
  kable()
```

We kijken per jaar hoe vaak een hoger getal dan **2** is geteld voor broedcodes > 0.

```{r}
mas_data_full %>%
  st_drop_geometry() %>%
  filter(aantal > 2,
         wrntype > 0) %>%
  count(wrntype, name = "aantal keer in dataset") %>%
  rename("broedcode" = "wrntype") %>%
  kable()
```

We schrijven de data met broedcodes > 0 met een hoger aantal dan 1 weg.

```{r}
mas_data_full %>%
  st_drop_geometry() %>%
  filter(aantal > 1,
         wrntype > 0) %>%
  select(-"broedcode") %>%
  rename("broedcode" = "wrntype") %>%
  select(
    "oid", "plotnaam", "x_lambert", "y_lambert", "datum",
    "periode_in_jaar", "jaar", "naam", "aantal", "broedcode", "waarnemer"
  ) %>%
  arrange(waarnemer, aantal, datum) %>%
  write_csv(file.path(mbag_dir, "output", "data_controle",
                      "hoge_aantallen_broedcodes_2025.csv"))
```

# Controle data publicatie

De finale dataset wordt verder in de pipeline klaar gemaakt voor publicatie op GBIF.

## Dataset preparatie

- We verwijderen kolommen gerelateerd aan steekproef
- We voegen de finale data samen met MAS data die buiten MBAG vallen
  - De kolom `occurrenceRemarks` duidt aan of ze bij MBAG - MAS horen of niet

## Darwin Core mapping

- Ruimtelijke verwerking
  - We verwijderen de Amersfoord coördinaten
  - We zetten de Lambert coördinaten om naar WGS 84 decimale coördinaten (afronden op 6 cijfers na de komma ~ precisie 10 cm)
  - We behouden de Lambert coördinaten als verbatim coördinaten (afronden op 1 cijfer na de komma ~ precisie 10 cm)
- Mappen van statische waarden
  - Statische waarden worden gebruikt voor Darwin Core-termen die dezelfde waarde nodig hebben voor alle records
  - Meestal ontbreken ze in de input data
- Mappen van ongewijzigde waarden
  - Ongewijzigde waarden worden gebruikt voor Darwin Core-termen waarvan de inhoud een exacte kopie is van het overeenkomstige veld in de input data
- Mappen van gewijzigde waarden
  - Gewijzigde waarden worden gebruikt voor Darwin Core-termen waarvoor de inhoud in de input data als basis wordt gebruikt, maar deze moet worden gestandaardiseerd. Dit geldt voor Darwin Core-termen waarvoor we een vocabulaire gebruiken of waar we willen transformeren voor de duidelijkheid of om duidelijke fouten te corrigeren.
  - `taxonID` zijn euring codes voor vogels en sovon codes voor zoogdieren. Voor vogels maken we ze `euring:xxxxx` en voor zoogdieren houden we de code van sovon.
  - Voor `coordinateUncertaintyInMeters` nemen we 10 meter tenzij de afstand meer dan 100 m is, dan nemen we een tiende van de afstand.
  - We anonimiseren de namen van de tellers
  - Voor gedrag vullen we de volgende waarden in:

<!-- spell-check: ignore:start -->

| brc | behavior | organismQuantityType | lifeStage |
| ----- | :---- | :---- | :---- |
| 0 | Individual or group not bound to a location | individual |  |
| 1 | Adult individual in breeding habitat | individual | adult |
| 2 | Pair in breeding habitat | pair | adult |
| 3 | Territorial behaviour | territorium | adult |
| 4 | Nest-indicating behaviour | territorium | adult |
| 5 | Nest discovery | nest | adult |

<!-- spell-check: ignore:end -->

> zie `controles data_controle_2024.Rmd`

## Taxon matching

- We matchen de Nederlandstalige soortnamen met de [GBIF backbone taxonomy](https://www.gbif.org/dataset/d7dddbf4-2cf0-4f39-9b2a-bb099caae36c)
- Sommige taxa moeten manueel gematcht worden
  - Verzamelgroepen moeten extra kolommen krijgen

We controleren eerst de lijst van soorten die automatisch zijn gematcht (taxon_mapping).

```{r}
taxon_data <- tar_read("taxon_mapping", store = targets_store)

taxon_data %>%
  filter(!is.na(scientificName)) %>%
  bind_rows(filter(taxon_data, is.na(scientificName))) %>%
  select(dwc_vernacularName, dwc_class, family, scientificName, rank, key) %>%
  kable()
```

Matching ziet er op het eerste zicht goed uit.

> Voor Krakeend moeten we het manueel op soortniveau zetten.

Enkel voor `r taxon_data$dwc_vernacularName[is.na(taxon_data$scientificName)]` niet.
Deze moeten we manueel mappen (manual_taxon_mapping).

```{r}
manual_taxon_data <- tar_read("manual_taxon_mapping", store = targets_store)

manual_taxon_data %>%
  filter(dwc_vernacularName %in%
           taxon_data$dwc_vernacularName[is.na(taxon_data$scientificName)] |
           dwc_vernacularName == "Krakeend") %>%
  select(dwc_vernacularName, dwc_class, family, genus, species, scientificName,
         rank, key) %>%
  arrange(dwc_vernacularName) %>%
  kable()
```

Voor sommige soorten kunnen we zgn. "aggregate species" maken.

```{r}
species_agg_data <- tar_read("map_species_aggregates", store = targets_store)

species_agg_data %>%
  filter(dwc_vernacularName %in%
           taxon_data$dwc_vernacularName[is.na(taxon_data$scientificName)] |
           dwc_vernacularName == "Krakeend") %>%
  select(dwc_vernacularName, dwc_class, family, genus, species, scientificName,
         rank, key, verbatimIdentification, identificationQualifier,
         verbatimTaxonRank) %>%
  arrange(dwc_vernacularName) %>%
  kable()
```

## Nabewerking en finale datasets

- Selectie relevante kolommen
- Sorteren van kolommen en rijen
- Opsplitsen in open en vervaagde datasets
  - Kwetsbare soorten: Grauwe kiekendief, Bruine kiekendief, Patrijs, Kwartelkoning
  - Vervagen (UTM 5 km)
    - broedcodes 4-5 alle soorten --> opheffing na 2 jaar
    - broedcodes 4-5 kwetsbare soorten --> opheffing nooit
  - Embargo
    - data broedcodes 4-5 kwetsbare soorten niet vrijgeven voor 2 jaar (telkens vanaf 1 januari)
  - Nieuwe kolommen in vervaagde dataset
    - `dataGeneralizations`: "UTM 5 km"
    - `georeferenceRemarks`: "coordinates are centroid of used grid square" <!-- spell-check: ignore -->
- Opsplitsen in "event" en "occurrence" datasets

Na DwC mapping bekomen we de finale dataset.

Hoe ziet de dataset er uit?

```{r}
dwc_mapping_final <- tar_read("dwc_mapping_final",
                              store = targets_store)

glimpse(dwc_mapping_final)
```

> ok

Vervaging:

```{r}
dwc_mapping_final_blurred <- tar_read("dwc_mapping_final_blurred",
                                      store = targets_store)
```

We have 2 more columns.

```{r}
setdiff(names(dwc_mapping_final_blurred), names(dwc_mapping_final))
```

> ok

```{r}
vulnerable_species <- c("Grauwe Kiekendief", "Bruine Kiekendief", "Patrijs",
                        "Kwartelkoning")
embargo_date <- as_date(paste(year(Sys.time()) - 2, 1, 1, "-"))

# 1 Check: all broedcode 4–5 occurrences are blurred within last 2 years
# after embargo
check_broed_full <- dwc_mapping_final %>%
  filter(grepl("nest", verbatimBehavior, ignore.case = TRUE),
         !tolower(vernacularName) %in% tolower(vulnerable_species),
         eventDate >= embargo_date) %>%
  left_join(dwc_mapping_final_blurred, by = "occurrenceID",
            suffix = c("_orig", "_blurred")) %>%
  mutate(
    blurred = (verbatimLatitude_orig != verbatimLatitude_blurred |
                 verbatimLongitude_orig != verbatimLongitude_blurred) &
      (decimalLatitude_orig != decimalLatitude_blurred |
         decimalLongitude_orig != decimalLongitude_blurred)
  )

broed_summary <- check_broed_full %>%
  summarise(
    total = n(),
    blurred = sum(blurred, na.rm = TRUE),
    ok = total == blurred
  )

# 2 Check: all broedcode 4–5 occurrences of vulnerable species are blurred
# before embargo
check_vuln_full <- dwc_mapping_final %>%
  filter(grepl("nest", verbatimBehavior, ignore.case = TRUE),
         tolower(vernacularName) %in% tolower(vulnerable_species),
         eventDate < embargo_date) %>%
  left_join(dwc_mapping_final_blurred, by = "occurrenceID",
            suffix = c("_orig", "_blurred")) %>%
  mutate(
    blurred = verbatimLatitude_orig != verbatimLatitude_blurred &
      verbatimLongitude_orig != verbatimLongitude_blurred &
      decimalLatitude_orig != decimalLatitude_blurred &
      decimalLongitude_orig != decimalLongitude_blurred
  )

vuln_summary <- check_vuln_full %>%
  summarise(
    total = n(),
    blurred = sum(blurred, na.rm = TRUE),
    ok = total == blurred
  )

# 3 Check: all vulnerable species (blurred set) are older than 2 years
check_vuln_old_full <- dwc_mapping_final_blurred %>%
  filter(grepl("nest", verbatimBehavior, ignore.case = TRUE),
         tolower(vernacularName) %in% tolower(vulnerable_species),
         eventDate >= embargo_date)

vuln_old_summary <- check_vuln_old_full %>%
  summarise(
    total = n(),
    ok = total == 0
  )

# Combine results into one summary data frame
blur_embargo_summary <- tibble::tibble(
  check = c(
    "Broedcodes 4–5 vervaagd (≤2 jaar oud)",
    "Kwetsbare soorten vervaagd",
    "Kwetsbare soorten ouder dan 2 jaar"
  ),
  total = c(broed_summary$total, vuln_summary$total, vuln_old_summary$total),
  passed = c(broed_summary$blurred, vuln_summary$blurred, 0),
  ok = c(broed_summary$ok, vuln_summary$ok, vuln_old_summary$ok)
)

blur_embargo_summary %>%
  kable()
```

Alle waarnemingen met broedcodes 4-5 moeten 2 jaar vervaagd zijn.

```{r}
check_broed_full %>%
  filter(!blurred | is.na(blurred)) %>%
  select(naam = vernacularName_orig, year = year_orig,
         contains("latitude"), contains("longitude")) %>%
  nrow() == 0
```

> ok

Alle waarnemingen van kwetsbare soorten moeten vervaagd zijn.

```{r}
check_vuln_full %>%
  filter(!blurred | is.na(blurred)) %>%
  select(naam = vernacularName_orig, year = year_orig,
         contains("latitude"), contains("longitude")) %>%
  nrow() == 0
```

> ok

Alle waarnemingen van kwetsbare soorten moeten ouder dan twee jaar zijn.

```{r}
check_vuln_old_full %>%
  select(naam = vernacularName, year,
         contains("latitude"), contains("longitude")) %>%
  nrow() == 0
```

> ok
