---
title: "Overzicht data voor landbouwvogelindex m.b.t. Europese Natuurherstelwet"
author: "Ward Langeraert"
date: "`r Sys.Date()`"
output:
  bookdown::html_document2:
    code_folding: show
    toc: true
    toc_float: true
    toc_collapsed: true
knit: (function(inputFile, encoding) {
  rmarkdown::render(inputFile, encoding = encoding, output_dir = "../../output/rapporten/markdown/2025") })
editor_options: 
  chunk_output_type: console
---

```{r setup, include=FALSE}
# set up
library(knitr)
opts_chunk$set(
  echo = TRUE,
  warning = FALSE,
  message = FALSE,
  out.width = "100%"
)
opts_knit$set(root.dir = here::here())
```

```{r}
# packages
library(tidyverse)
library(here)
library(zen4R)     # Download from zenodo
library(INBOtheme)
library(sf)

theme_set(theme_inbo(transparent = TRUE))

# Conflicts
conflicted::conflicts_prefer(dplyr::filter)
conflicted::conflicts_prefer(dplyr::select)

# Paths
targets_store <- here::here("source", "targets", "data_preparation", "_targets")
```

# Doel
## Achtergrond

Voor de Europese Natuurherstelwet (NHW) bekijken we hoe en met welke data de landbouwvogelindex kan worden berekend.
Om het **MAS-meetnet** extra in de verf te zetten als noodzakelijke (beleids)monitoring, willen we meegeven voor welke soorten data uit **MAS** en **ABV** gebruikt kunnen worden.
België heeft net zoals de andere lidstaten de verplichting om per biogeografische regio op Belgisch niveau te rapporteren. Maar België is de enige lidstaat die per gewest (Wallonië en Vlaanderen) een (verschillende) lijst van indicatorsoorten heeft:

| Soort              | Lijst Vlaanderen      | Lijst Wallonië      | Monitoring Vlaanderen |
|--------------------|-----------------------|---------------------|-----------------------|
| Boerenzwaluw       | x                     | x                   | ABV + MAS             |
| Geelgors           | x                     | x                   | ABV + MAS             |
| Gele kwikstaart    | x                     | x                   | ABV + MAS             |
| Grasmus            | x                     | x                   | ABV + MAS             |
| Graspieper         | x                     | x                   | MAS ???               |
| Grauwe gors        |                       | x                   | BBV (WGG)             |
| Grauwe klauwier    |                       | x                   | BBV                   |
| Grutto             | x                     |                     | ???                   |
| Kievit             | x                     | x                   | ABV + MAS             |
| Kneu               | x                     | x                   | ABV + MAS             |
| Patrijs            | x                     | x                   | ABV + MAS             |
| Ringmus            | x                     | x                   | ABV + MAS             |
| Roek               |                       | x                   | BBV                   |
| Roodborsttapuit    | x                     | x                   | ABV + MAS             |
| Scholekster        | x                     |                     | ABV                   |
| Spreeuw            |                       | x                   | ABV + MAS             |
| Torenvalk          | x                     | x                   | ABV + MAS             |
| Veldleeuwerik      | x                     | x                   | ABV + MAS             |
| Wulp               | x                     |                     | ???                   |
| Zomertortel        |                       | x                   | ???                   |

Voor een aantal soorten is het **MAS-meetnet** ongetwijfeld beter en preciezer dan **ABV** in landbouwgebied.  
Om een verderzetting van MAS te beargumenteren, moeten we aantonen dat dit wettelijk noodzakelijk is voor de **NHW-rapportage** en voor de beleidsopvolging.

## Methode

- Voor de soorten uit bovenstaande tabel ga we na hoe vaak ze gezien zijn in MAS (2024) en ABV (laatste volledige cyclus, in landbouwstratum)
- Alle relevante cijfers worden samengebracht in een tabel (bv. ook totaal aantal telpunten/ km-hokken)

# Vergelijking van de meetnetten



# Data inlezen

```{r}
indicator_species_nl <- c(
  "Boerenzwaluw",
  "Geelgors",
  "Gele Kwikstaart",
  "Grasmus",
  "Graspieper",
  "Grauwe Gors",
  "Grauwe Klauwier",
  "Grutto",
  "Kievit",
  "Kneu",
  "Patrijs",
  "Ringmus",
  "Roek",
  "Roodborsttapuit",
  "Scholekster",
  "Spreeuw",
  "Torenvalk",
  "Veldleeuwerik",
  "Wulp",
  "Zomertortel"
)
```

## MAS

Voor MAS filteren we de data van 2024. We selecteren de data van de doelsoorten.

```{r}
# Load data
mas_data_clean <- targets::tar_read("mas_data_clean", store = targets_store)

# Filter data by year
mas_2024_clean <- mas_data_clean %>%
  filter(jaar == 2024)

# Filter indicator species
mas_2024_indicator <- mas_2024_clean %>%
  filter(naam %in% indicator_species_nl) %>%
  mutate(naam = factor(naam, levels = indicator_species_nl))
```

We controleren of alle indicatorsoorten aanwezig zijn in deze dataset.

```{r}
identical(
  sort(unique(mas_2024_indicator[["naam"]])),
  sort(indicator_species_nl)
)

# Which
setdiff(indicator_species_nl, unique(mas_2024_indicator[["naam"]]))
```

## ABV

We downloaden de dataset: ABV - Common breeding birds in Flanders, Belgium (post 2016).
Ze wordt opgeslaan in de folder `data > abv > gbif_download_2025_04_28`.

> GBIF.org (28 April 2025) GBIF Occurrence Download https://doi.org/10.15468/dl.w3cmdg

```{r}
# Load ABV data
abv_data_dir <- here("data", "abv")
abv_data_post2016 <- read_delim(
  file.path(abv_data_dir, 'gbif_download_2025_04_28', "occurrence.txt"),
  delim = "\t",
  show_col_types = FALSE
)

# Remove NA columns
abv_data_post2016 <- abv_data_post2016[, colSums(is.na(abv_data_post2016)) <
                                         nrow(abv_data_post2016)]
```

We downloaden de stratum data van zenodo en voegen ze toe aan de dataset.

```{r}
# Download data from zenodo if necessary
file_sampling_framework <- file.path(abv_data_dir, "steekproefkader.csv")

if (file.exists(file_sampling_framework)) {
  sampling_framework_abv <- read_csv(file_sampling_framework,
                                     show_col_types = FALSE)
} else {
  download_zenodo(
    doi = "10.5281/zenodo.10103472",
    path = abv_data_dir,
    files = list("steekproefkader.csv"))

  sampling_framework_abv <- read_csv(file_sampling_framework,
                                     show_col_types = FALSE)
}

# Join with abv data
abv_data_post2016 <- abv_data_post2016 %>%
  mutate(UTM = gsub("ABV\\_", "", verbatimLocality)) %>%
  left_join(sampling_framework_abv, by = join_by(UTM))
```

We selecteren de data van de laatste 3-jarige cyclus (2022 - 2024).
We selecteren de data van de doelsoorten en de hokken die tot het `Landbouw` stratum behoren. 

```{r}
abv_indicator <- abv_data_post2016 %>%
  filter(
    year %in% 2022:2024,
    tolower(vernacularName) %in% tolower(indicator_species_nl),
    tolower(Stratum) == "landbouw"
  ) %>%
  mutate(
    naam = factor(stringr::str_to_title(vernacularName),
                  levels = indicator_species_nl)
  )
```

We controleren of alle indicatorsoorten aanwezig zijn in deze dataset.

```{r}
identical(
  sort(unique(abv_indicator[["vernacularName"]])),
  sort(indicator_species_nl)
)

# Which
setdiff(indicator_species_nl, unique(abv_indicator[["vernacularName"]]))
```

De Grauwe Gors en de Grauwe Klauwier werd niet gezien uitsluitend in de laatste cyclus in het `Landbouw` stratum.
Werden deze wel in andere jaren en/of strata gezien?

```{r}
abv_data_post2016 %>%
  filter(
    tolower(vernacularName) %in% tolower(c("Grauwe Gors", "Grauwe Klauwier"))
  ) %>%
  select(
    vernacularName, UTM, eventDate, Stratum, individualCount, level3Name,
    level2Name
  ) %>%
  arrange(
    vernacularName, UTM, eventDate, level3Name, level2Name
  ) %>%
  kable()
```

De Grauwe Gors werd wel gezien in vorige jaren in 'landbouw-hokken'.
De Grauwe Klauwier werd enkel gezien in 2024 en enkel in het `Heide en duin` stratum.

# Ruwe aantallen
## Aantal telpunten

We vergelijken het aantal telpunten en km-hokken van beide datasets.
We delen ook door het totaal aantal bezochte telpunten (MAS) en het totaal aantal bezochte hokken in `Landbouw` stratum (ABV).

```{r}
# Number of visited points MAS
tot_points_mas <- length(unique(mas_data_clean$plotnaam))
# Count number of points MAS
mas_telpunten <- mas_2024_indicator %>%
  st_drop_geometry() %>%
  summarise(aantal_telpunten_mas = n_distinct(plotnaam),
            tot_telpunten_mas = tot_points_mas,
            prop_telpunten_mas = aantal_telpunten_mas / tot_telpunten_mas,
            .by = naam)

# Number of visited points ABV
tot_points_abv <- 
  abv_data_post2016 %>%
  filter(year %in% 2022:2024,
         tolower(Stratum) == "landbouw") %>%
  distinct(UTM) %>%
  nrow()
# Count number of points ABV
abv_telpunten <- abv_indicator %>%
  summarise(aantal_kmhokken_abv = n_distinct(UTM),
            tot_hokken_abv = tot_points_abv,
            prop_kmhokken_abv = aantal_kmhokken_abv / tot_hokken_abv,
            .by = naam)

# Join numbers
full_join(mas_telpunten, abv_telpunten, by = join_by(naam)) %>%
  select(
    naam, starts_with("aantal"), starts_with("prop"),starts_with("tot_")
  ) %>%
  arrange(desc(aantal_telpunten_mas)) %>%
  kable()
```

Alle soorten worden in totaal vaker gezien in MAS. Dit is logisch want het totaal aantal telpunten is hoger dan het aantal hokken in ABV.

```{r}
full_join(abv_telpunten, mas_telpunten, by = join_by(naam)) %>%
  ggplot(aes(x = aantal_kmhokken_abv, y = aantal_telpunten_mas)) +
  ggrepel::geom_text_repel(aes(label = naam)) +
  geom_point() +
  geom_abline(slope = 1, intercept = 0, colour = "firebrick") 
```

Proportioneel, worden de meeste soorten vaker gezien in ABV.

```{r}
full_join(abv_telpunten, mas_telpunten, by = join_by(naam)) %>%
  ggplot(aes(x = prop_kmhokken_abv, y = prop_telpunten_mas)) +
  ggrepel::geom_text_repel(aes(label = naam)) +
  geom_point() +
  geom_abline(slope = 1, intercept = 0, colour = "firebrick") 
```

## Aantal individuen

We vergelijken het aantal individuen in van beide datasets.
We delen ook door het totaal aantal bezochte telpunten (MAS) en het totaal aantal bezochte hokken in `Landbouw` stratum (ABV).

```{r}
# Count number of points MAS
mas_individuals <- mas_2024_indicator %>%
  st_drop_geometry() %>%
  summarise(aantal_individuen_mas = sum(aantal),
            tot_telpunten_mas = tot_points_mas,
            rel_aantal_mas = aantal_individuen_mas / tot_telpunten_mas,
            .by = naam)

# Count number of points ABV
abv_individuals <- abv_indicator %>%
  summarise(aantal_individuen_abv = sum(individualCount),
            tot_hokken_abv = tot_points_abv,
            rel_aantal_abv = aantal_individuen_abv / tot_hokken_abv,
            .by = naam)

# Join numbers
full_join(mas_individuals, abv_individuals, by = join_by(naam)) %>%
  select(
    naam, starts_with("aantal"), starts_with("rel"),starts_with("tot_")
  ) %>%
  arrange(desc(aantal_individuen_mas)) %>%
  kable()
```

Alle soorten worden in totaal vaker gezien in MAS. Dit is logisch want het totaal aantal telpunten is hoger dan het aantal hokken in ABV.

```{r}
full_join(mas_individuals, abv_individuals, by = join_by(naam)) %>%
  ggplot(aes(x = aantal_individuen_abv, y = aantal_individuen_mas)) +
  ggrepel::geom_text_repel(aes(label = naam)) +
  geom_point() +
  geom_abline(slope = 1, intercept = 0, colour = "firebrick") 
```

Proportioneel, worden de meeste soorten vaker gezien in ABV.

```{r}
full_join(mas_individuals, abv_individuals, by = join_by(naam)) %>%
  ggplot(aes(x = rel_aantal_abv, y = rel_aantal_mas)) +
  ggrepel::geom_text_repel(aes(label = naam)) +
  geom_point() +
  geom_abline(slope = 1, intercept = 0, colour = "firebrick") 
```

# Gecorrigeerde aantallen

...

