---
title: "Exploratie landbouwstreken Duinen en Weidestreek"
author: "Ward Langeraert"
date: "`r Sys.Date()`"
output:
  bookdown::html_document2:
    code_folding: hide
    toc: true
    toc_float: true
    toc_collapsed: true
editor_options: 
  chunk_output_type: console
---

```{r setup, include=FALSE}
# set up
library(knitr)
library(here)
opts_chunk$set(
  echo = TRUE,
  warning = FALSE,
  message = FALSE,
  out.width = "100%"
)
opts_knit$set(root.dir = here::here())
```

```{r}
# packages
library(tidyverse)
library(sf)
library(terra)
library(nngeo)
library(mapview)

# source
mbag_dir <- here()
source(here("source", "R", "steekproefkader.R"))
source(here("source", "R", "berekening_hulpvariabelen.R"))
source(here("source", "R", "geocomputations.R"))
```


# Inlezen kaartlagen

```{r}
landbouwstreken <- st_read(here("data", "landbouwstreken", "Lbstrvl.gpkg"))
landbouwstreken <- landbouwstreken %>%
  mutate(Naam = ifelse(startsWith(NAAM, "Weidestreek"),
                       "Weidestreek", NAAM),
         section = NA) %>%
  select(Naam, section) %>%
  st_transform(31370)
ggplot() +
  geom_sf(data = landbouwstreken, aes(fill = Naam)) +
  ggtitle("Landbouwstreken in Vlaanderen")
```

We selecteren de Duinen en de Weidestreek.

```{r}
duinen_sf <- landbouwstreken %>%
  filter(Naam %in% c("Duinen"))
weidestreek_sf <- landbouwstreken %>%
  filter(Naam %in% c("Weidestreek"))

kleine_landbouwstreken <- list(
  Duinen = duinen_sf,
  Weidestreek = weidestreek_sf
)
```

# Openheid landschap

We kijken hoeveel open en halfopen landschap er aanwezig is in de Duinen en de Weidestreek.

```{r}
openheid_sf <- lapply(kleine_landbouwstreken, function(streek) {
  df_ol <- selectie_openheid(
      gebied = streek,
      ol_strata = c("OL")
      ) %>%
    mutate(openheid = "OL")
  df_hol <- selectie_openheid(
      gebied = streek,
      ol_strata = c("HOL")
      ) %>%
    mutate(openheid = "HOL")
  
  bind_rows(df_ol, df_hol)
})
```

```{r}
selectie_openheid_klasses <- lapply(kleine_landbouwstreken, function(streek) {
  selectie_openheid(
      gebied = streek,
      ol_strata = c("OL", "HOL")
      )
})
```

## Duinen

```{r}
mapview(kleine_landbouwstreken$Duinen, color = "red", alpha.regions = 0, legend = FALSE) +
  mapview(openheid_sf$Duinen, zcol = "openheid", layer = "openheid")
```

```{r}
area_duinen <- st_area(kleine_landbouwstreken$Duinen)
```

In de Duinen hebben we een totale oppervlakte van `r area_duinen`.
Wat is de oppervlakte open en halfopen landschap?
`prop_area` is de proportie ten opzichte van de totale landbouwstreek.

```{r}
openheid_sf$Duinen %>%
  rowwise() %>%
  mutate(area = st_area(geom),
         prop_area = area / area_duinen) %>%
  st_drop_geometry() %>%
  select(Naam, openheid, area, prop_area) %>%
  kable()
```

## Weidestreek

```{r}
mapview(kleine_landbouwstreken$Weidestreek, color = "red", alpha.regions = 0, legend = FALSE) +
  mapview(openheid_sf$Weidestreek, zcol = "openheid", layer = "openheid")
```

```{r}
area_weidestreek <- st_area(kleine_landbouwstreken$Weidestreek)
```

In de Weidestreek hebben we een totale oppervlakte van `r area_weidestreek`.
Wat is de oppervlakte open en halfopen landschap?

```{r}
openheid_sf$Weidestreek %>%
  rowwise() %>%
  mutate(area = st_area(geom),
         prop_area = area / area_weidestreek) %>%
  st_drop_geometry() %>%
  select(Naam, openheid, area, prop_area) %>%
  kable()
```

# Exclusie landgebruiken

OSM kaart gedownload op 27/02/2024.

> Er zijn in beide gebieden geen snelwegen aanwezig dus dit wordt niet in de functie gespecifieerd (anders krijgen we een error)
> Er is in de Weidestreek geen vliegveld aanwezig dus dit wordt niet in de functie gespecifieerd (anders krijgen we een error)

```{r}
exclusie_osm_duinen <- exclusie_landgebruik_osm(
    gebied = selectie_openheid_klasses$Duinen,
    osmdata = path_to_osm_download(),
    landuse = c("residential", "military", "industrial", "cemetery",
                "railway", "commercial", "farmyard"),
    leisure = c("park"),
    buffer_poly = 0,
    layer_poly = list(aeroway = c("aerodrome")),
    update_osm_layer = FALSE)

exclusie_osm_weidestreek <- exclusie_landgebruik_osm(
    gebied = selectie_openheid_klasses$Weidestreek,
    osmdata = path_to_osm_download(),
    landuse = c("residential", "military", "industrial", "cemetery",
                "railway", "commercial", "farmyard"),
    leisure = c("park"),
    update_osm_layer = FALSE)

exclusie_osm_landgebruiken <- list(
  Duinen = exclusie_osm_duinen,
  Weidestreek = exclusie_osm_weidestreek
)
```

## Duinen

In groen duiden we de exclusielaag aan.

```{r}
mapview(
    kleine_landbouwstreken$Duinen,
    color = "red",
    alpha.regions = 0,
    legend = FALSE
  ) +
  mapview(
    selectie_openheid_klasses$Duinen,
    col.regions = "red",
    layer = "OL, HOL"
  ) +
  mapview(exclusie_osm_landgebruiken$Duinen,
    col.regions = "green",
    legend = FALSE
  )
```

## Weidestreek

```{r}
mapview(
    kleine_landbouwstreken$Weidestreek,
    color = "red",
    alpha.regions = 0,
    legend = FALSE
  ) +
  mapview(
    selectie_openheid_klasses$Weidestreek,
    col.regions = "red",
    layer = "OL, HOL"
  ) +
  mapview(exclusie_osm_landgebruiken$Weidestreek,
    col.regions = "green",
    legend = FALSE
  )
```

# Extractie paden

```{r}
paden <- lapply(names(selectie_openheid_klasses), function(i) {
  extract_osm_paden(
    gebied = selectie_openheid_klasses[[i]],
    exclusie = exclusie_osm_landgebruiken[[i]],
    osmdata = path_to_osm_download(),
    paths_include = c("track", "tertiary", "tertiary_link", "unclassified"),
    cutting_exclude = NULL,
    historic_exclude = NULL,
    waterway = NULL,
    update_osm_layer = FALSE
    )
})
names(paden) <- names(selectie_openheid_klasses)
```

## Duinen

In blauw tonen we de paden die overblijven.

```{r}
mapview(
    kleine_landbouwstreken$Duinen,
    color = "red",
    alpha.regions = 0,
    legend = FALSE
  ) +
  mapview(
    selectie_openheid_klasses$Duinen,
    col.regions = "red",
    layer = "OL, HOL"
  ) +
  mapview(exclusie_osm_landgebruiken$Duinen,
    col.regions = "green",
    legend = FALSE
  ) +
  mapview(paden$Duinen, legend = FALSE)
```

```{r}
paden$Duinen %>%
  group_by(Naam, key, value) %>%
  summarise(.groups = "drop") %>%
  mutate(lengte_km = as.numeric(st_length(.)) / 1e3) %>%
  st_drop_geometry() %>%
  kable(digits = 2)
```

## Weidestreek

```{r}
mapview(
    kleine_landbouwstreken$Weidestreek,
    color = "red",
    alpha.regions = 0,
    legend = FALSE
  ) +
  mapview(
    selectie_openheid_klasses$Weidestreek,
    col.regions = "red",
    layer = "OL, HOL"
  ) +
  mapview(exclusie_osm_landgebruiken$Weidestreek,
    col.regions = "green",
    legend = FALSE
  ) +
  mapview(paden$Weidestreek, legend = FALSE)
```

```{r}
paden$Weidestreek %>%
  group_by(Naam, key, value) %>%
  summarise(.groups = "drop") %>%
  mutate(lengte_km = as.numeric(st_length(.)) / 1e3) %>%
  st_drop_geometry() %>%
  kable(digits = 2)
```

# Punten langs paden

```{r}
punten <- lapply(names(paden), function(i) {
  paden_naar_punten(
    data_paden = paden[[i]],
    gebieden = kleine_landbouwstreken[[i]],
    interpoint_distance = 50,
    border_distance = 300
    )
})
names(punten) <- names(paden)
```

## Duinen

```{r}
mapview(
    kleine_landbouwstreken$Duinen,
    color = "red",
    alpha.regions = 0,
    legend = FALSE
  ) +
  mapview(
    selectie_openheid_klasses$Duinen,
    col.regions = "red",
    layer = "OL, HOL"
  ) +
  mapview(exclusie_osm_landgebruiken$Duinen,
    col.regions = "green",
    legend = FALSE
  ) +
  mapview(paden$Duinen, legend = FALSE) +
  mapview(punten$Duinen, zcol = "value", layer = "Type weg of pad")
```

Overzicht aantal punten per categorie:

```{r}
punten$Duinen %>%
  st_drop_geometry() %>%
  count(Naam, key, value, name = "Aantal punten") %>%
  kable()
```

## Weidestreek

```{r}
mapview(
    kleine_landbouwstreken$Weidestreek,
    color = "red",
    alpha.regions = 0,
    legend = FALSE
  ) +
  mapview(
    selectie_openheid_klasses$Weidestreek,
    col.regions = "red",
    layer = "OL, HOL"
  ) +
  mapview(exclusie_osm_landgebruiken$Weidestreek,
    col.regions = "green",
    legend = FALSE
  ) +
  mapview(paden$Weidestreek, legend = FALSE) +
  mapview(punten$Weidestreek, zcol = "value", layer = "Type weg of pad")
```

Overzicht aantal punten per categorie:

```{r}
punten$Weidestreek %>%
  st_drop_geometry() %>%
  count(Naam, key, value, name = "Aantal punten") %>%
  kable()
```

# Selectie landgebruik VITO

We gebruiken volgende regel als criterium voor telpunten die in aanmerkingen komen voor wat betreft de samenstelling van het landgebruik in een buffer van 300 m rond het punt:

-   Akker + Grasland \> 40% én Grasland + Bos + Struikgewas + Akker \> 50%

```{r}
telcirkels_landgebruik <- lapply(punten, function(streek) {
  punten_lum_buffer(
    punten_sf = streek,
    radius = 300,
    file = path_to_lum(jaar = 2019),
    legend = read_legend_lum(file = path_to_legend_lum())
    )
})

telcirkels_selectie_landgebruik <- lapply(telcirkels_landgebruik, function(streek) {
  punten_selectie_landgebruik(
    lum_extract_result = streek,
    legend_rast = read_legend_lum(file = path_to_legend_lum()),
    max_prop_overige = 0.5,
    min_prop_akker = 0.3,
    min_prop_akker_grasland = 0.4
    )
})

selectie_landgebruik <- lapply(names(punten), function(i) {
  selectie_landgebruik_vito(
    punten_sf = punten[[i]],
    selectie_df = telcirkels_selectie_landgebruik[[i]]
    )
})
names(selectie_landgebruik) <- names(punten)

exclusie_punten <- lapply(names(punten), function(i) {
  punten[[i]] %>%
    left_join(
      telcirkels_selectie_landgebruik[[i]] %>%
        group_by(pointid) %>%
        summarize(selectie2 = any(selectie2)),
      by = "pointid"
    ) %>%
    filter(!selectie2)
})
names(exclusie_punten) <- names(punten)
```

## Duinen

De kaart toont de punten die op deze manier niet meer in aanmerkingen komen.

```{r}
mapview(
    kleine_landbouwstreken$Duinen,
    color = "red",
    alpha.regions = 0,
    legend = FALSE
  ) +
  mapview(
    selectie_openheid_klasses$Duinen,
    col.regions = "red",
    layer = "OL, HOL"
  ) +
  mapview(exclusie_osm_landgebruiken$Duinen,
    col.regions = "green",
    legend = FALSE
  ) +
  mapview(paden$Duinen, legend = FALSE) +
  mapview(exclusie_punten$Duinen, col.regions = "black",
          legend = FALSE)
```

```{r}
telcirkels_selectie_landgebruik$Duinen %>%
  ggtern::ggtern(aes(
    x = Akker + Grasland,
    y = Bos + Struikgewas,
    z = Overige
  )) +
  geom_point(
    alpha = 0.1,
    aes(colour = selectie2)
  )
```

## Weidestreek

```{r}
mapview(
    kleine_landbouwstreken$Weidestreek,
    color = "red",
    alpha.regions = 0,
    legend = FALSE
  ) +
  mapview(
    selectie_openheid_klasses$Weidestreek,
    col.regions = "red",
    layer = "OL, HOL"
  ) +
  mapview(exclusie_osm_landgebruiken$Weidestreek,
    col.regions = "green",
    legend = FALSE
  ) +
  mapview(paden$Weidestreek, legend = FALSE) +
  mapview(exclusie_punten$Weidestreek, col.regions = "black",
          legend = FALSE)
```

```{r}
telcirkels_selectie_landgebruik$Weidestreek %>%
  ggtern::ggtern(aes(
    x = Akker + Grasland,
    y = Bos + Struikgewas,
    z = Overige
  )) +
  geom_point(
    alpha = 0.1,
    aes(colour = selectie2)
  )
```
