---
title: "Data exploratie Meetjesland 2025"
author: "Ward Langeraert"
date: "`r Sys.Date()`"
output:
  bookdown::html_document2:
    code_folding: hide
    toc: true
    toc_float: true
    toc_collapsed: true
knit: (function(inputFile, encoding) {
  rmarkdown::render(inputFile, encoding = encoding, output_dir = "../../output/rapporten/markdown/2025") })
editor_options: 
  chunk_output_type: console
---

```{r setup, include=FALSE}
# set up
library(knitr)
opts_chunk$set(
  echo = TRUE,
  warning = FALSE,
  message = FALSE,
  out.width = "100%"
)
opts_knit$set(root.dir = here::here())
```

```{r, results='hide', warning=FALSE, message=FALSE}
# packages
library(tidyverse)
library(sf)
library(mapview)
library(targets)
library(here)

library(INBOtheme)
theme_set(theme_inbo(transparent = TRUE))

# Conflicts
conflicted::conflicts_prefer(dplyr::filter)
conflicted::conflicts_prefer(dplyr::select)

# Paths
mbag_dir <- here::here()
target_dir <- here::here("source", "targets", "data_preparation")
targets_store <- here::here("source", "targets", "data_preparation", "_targets")

media_folder <- here::here("media", "meetjesland2025")
dir.create(media_folder, showWarnings = FALSE)

devices <- c("pdf", "png")

# Source
source(here::here("source", "R", "tar_read_sf.R"))
source(here::here("source", "R", "save_figure.R"))
source(here::here("source", "R", "predatoren_f.R"))
lapply(list.files(file.path(target_dir, "R"), full.names = TRUE), source)
```

# Doel

We maken enkele figuren voor de Vogelwerkgroep van Noord-Oost-Vlaanderen.
Telgegevens uit het Meetjesland zouden perfect aansluiten bij hun interesse en werkingsgebied.

# Data inlezen

We lezen in de MBAG MAS data van het Meetjesland.
We selecteren enkel vogels.

```{r}
meetjesland_ids <- c(
  "Zn_27368.2", "Zn_28344.4", "Zn_43166.6", "Zn_85913.2", "Zn_27311.3",
  "Zn_45128", "Zn_36374.2.2", "Zn_39483.6", "Zn_47695.5", "Zn_31427.6",
  "Zn_14270.6", "Zn_27351.2.2", "Zn_35868.3", "Zn_79775", "Zn_34183.2",
  "Zn_18867.12", "Zn_94077.1", "Zn_18968.1", "Zn_29251.2.1", "Zn_94538.2",
  "Zn_36463.8", "Zn_84988.5", "Zn_84422.5", "Zn_37804", "Zn_32289",
  "Zn_84420.4", "Zn_12515.2.2", "Zn_35845.6", "Zn_97745.6", "Zn_18968.2.3",
  "Zn_35843.1.46", "Zn_11800.5.4", "Zn_103891.3", "Zn_29252.7", "Zn_89511.5",
  "Zn_12514", "Schoolhoeve1", "Schoolhoeve2", "Schoolhoeve3", "Schoolhoeve4"
)

r1_start <- "04-01"
r1_stop <- "04-20"
r2_start <- "04-21"
r2_stop <- "05-10"
r3_start <- "05-11"
r3_stop <- "06-10"
r4_start <- "06-21"
r4_stop <- "07-15"

# Select Meetjesland data
mas_data_clean <- tar_read("mas_data_clean", store = targets_store)
mas_data_meetjesland <- mas_data_clean %>%
  filter(plotnaam %in% meetjesland_ids,
         soortgrp == 2) %>%
  mutate(sbp_lab = paste(sbp, "SBP-gebied"))
```

# Exploratie
## Enkele cijfers

```{r}
mas_data_meetjesland_2024 <- mas_data_meetjesland %>%
  st_drop_geometry() %>%
  filter(jaar == 2024)

mas_data_meetjesland_2025 <- mas_data_meetjesland %>%
  st_drop_geometry() %>%
  filter(jaar == 2025)
```

2024:
In totaal zijn `r nrow(mas_data_meetjesland_2024)` waarnemingen gedaan. Er werden in totaal `r length(unique(mas_data_meetjesland_2024$naam))` verschillende soorten vogels gezien.

2025:
In totaal zijn `r nrow(mas_data_meetjesland_2025)` waarnemingen gedaan. Er werden in totaal `r length(unique(mas_data_meetjesland_2025$naam))` verschillende soorten vogels gezien.

```{r}
mas_data_meetjesland %>%
  st_drop_geometry() %>%
  group_by(regio, jaar) %>%
  mutate(aantal_soorten_regiojaar = n_distinct(naam)) %>%
  group_by(regio, jaar, openheid_klasse, sbp) %>%
  mutate(
    aantal_waarnemingen = n_distinct(oid),
    aantal_telpunten = n_distinct(plotid),
    aantal_soorten_stratum = n_distinct(naam)
  ) %>%
  ungroup() %>%
  distinct(
    regio, jaar, openheid = openheid_klasse, sbp, aantal_waarnemingen,
    aantal_telpunten, aantal_soorten_stratum, aantal_soorten_regiojaar
  ) %>%
  arrange(regio, jaar, openheid, sbp) %>%
  kable()
```

Waar liggen de waarnemingen?

```{r}
mas_data_meetjesland %>%
  mutate(jaar = factor(jaar)) %>%
  mapview(zcol = "jaar", burst = TRUE)
```

Dit zijn de top 5 tellingen met de meeste waarnemingen in 2024:

```{r}
mas_data_meetjesland_2024 %>%
  count(plotnaam, regio, datum, waarnemer, name = "aantal_waarnemingen") %>%
  slice_max(aantal_waarnemingen, n = 5) %>%
  kable()
```

Dit zijn de top 5 tellingen met de meeste waarnemingen in 2025:

```{r}
mas_data_meetjesland_2025 %>%
  count(plotnaam, regio, datum, waarnemer, name = "aantal_waarnemingen") %>%
  slice_max(aantal_waarnemingen, n = 5) %>%
  kable()
```

Dit zijn de top 5 tellingen met de meeste soorten in 2024:

```{r}
mas_data_meetjesland_2024 %>%
  group_by(plotnaam, regio, datum, waarnemer) %>%
  summarise(aantal_soorten = n_distinct(naam),
            .groups = "drop") %>%
  slice_max(aantal_soorten, n = 5) %>%
  kable()
```

Dit zijn de top 5 tellingen met de meeste soorten in 2025:

```{r}
mas_data_meetjesland_2025 %>%
  group_by(plotnaam, regio, datum, waarnemer) %>%
  summarise(aantal_soorten = n_distinct(naam),
            .groups = "drop") %>%
  slice_max(aantal_soorten, n = 5) %>%
  kable()
```

## Enkele figuren

```{r}
mas_data_meetjesland <- st_drop_geometry(mas_data_meetjesland)
```

We kijken naar de verdeling van het aantal soorten per telpunt.

```{r}
p <- mas_data_meetjesland %>%
  group_by(regio, openheid_klasse, sbp_lab, jaar, periode_in_jaar, plotnaam) %>%
  summarise(n = n_distinct(naam), .groups = "drop") %>%
  ggplot(aes(x = periode_in_jaar, y = n, fill = factor(jaar))) +
  geom_hline(yintercept = 0, alpha = 0.2, linetype = "dashed") +
  geom_boxplot() +
  labs(x = "Telperiode", y = "Aantal soorten per telpunt", fill = "Jaar")

save_figure(p, here(media_folder, "soorten_vogels_meetjesland"), devices,
  dpi = 300, width = 8, height = 6
)

p
```

Per stratum:

```{r}
p <- mas_data_meetjesland %>%
  group_by(regio, openheid_klasse, sbp_lab, jaar, periode_in_jaar, plotnaam) %>%
  summarise(n = n_distinct(naam), .groups = "drop") %>%
  ggplot(aes(x = periode_in_jaar, y = n, fill = factor(jaar))) +
  geom_hline(yintercept = 0, alpha = 0.2, linetype = "dashed") +
  geom_boxplot() +
  facet_grid(openheid_klasse ~ sbp_lab) +
  labs(x = "Telperiode", y = "Aantal soorten per telpunt", fill = "Jaar")

save_figure(p, here(media_folder, "soorten_vogels_meetjesland_stratum"),
            devices, dpi = 300, width = 8, height = 6)

p
```

We kijken naar de verdeling van het aantal waarnemingen per telpunt.

```{r}
p <- mas_data_meetjesland %>%
  count(regio, openheid_klasse, sbp_lab, jaar, periode_in_jaar, plotnaam) %>%
  ggplot(aes(x = periode_in_jaar, y = n, fill = factor(jaar))) +
  geom_hline(yintercept = 0, alpha = 0.2, linetype = "dashed") +
  geom_boxplot() +
  labs(x = "Telperiode", y = "Aantal waarnemingen per telpunt", fill = "Jaar")

save_figure(p, here(media_folder, "waarnemingen_vogels_meetjesland"), devices,
  dpi = 300, width = 8, height = 6
)

p
```

Per stratum:

```{r}
p <- mas_data_meetjesland %>%
  count(regio, openheid_klasse, sbp_lab, jaar, periode_in_jaar, plotnaam) %>%
  ggplot(aes(x = periode_in_jaar, y = n, fill = factor(jaar))) +
  geom_hline(yintercept = 0, alpha = 0.2, linetype = "dashed") +
  geom_boxplot() +
  facet_grid(openheid_klasse ~ sbp_lab) +
  labs(x = "Telperiode", y = "Aantal waarnemingen per telpunt", fill = "Jaar")

save_figure(p, here(media_folder, "waarnemingen_vogels_meetjesland_stratum"),
            devices, dpi = 300, width = 8, height = 6)

p
```

We visualiseren hoe het aantal soorten toeneemt over de periodes voor de verschillende jaren.

```{r}
# Calculate the cumulative number of species over time for each year
cum_aantal_spec <- mas_data_meetjesland %>%
  group_by(jaar, naam) %>%
  filter(datum == min(datum)) %>%
  slice(1) %>% # takes the first occurrence if there is a tie
  ungroup() %>%
  group_by(jaar, datum) %>%
  summarise(
    n_spec = n_distinct(naam),
    .groups = "drop"
  ) %>%
  group_by(jaar) %>%
  arrange(datum) %>%
  mutate(cum_sum = cumsum(n_spec)) %>%
  ungroup() %>%
  mutate(
    datum_md = as.Date(format(datum, "2000-%m-%d"))  # always year = 2000
  )

make_md <- function(x) as.Date(paste0("2000-", x))

r1_start_md <- make_md(r1_start)
r1_stop_md  <- make_md(r1_stop)
r2_start_md <- make_md(r2_start)
r2_stop_md  <- make_md(r2_stop)
r3_start_md <- make_md(r3_start)
r3_stop_md  <- make_md(r3_stop)
r4_start_md <- make_md(r4_start)
r4_stop_md  <- make_md(r4_stop)

# Create plot per jaar
cum_p1 <- cum_aantal_spec %>%
  ggplot(aes(x = datum_md, y = cum_sum, colour = factor(jaar))) +
  annotate("rect", xmin = r1_start_md, xmax = r1_stop_md, ymin = 0, ymax = Inf,
           alpha = 0.2) +
  annotate("text", x = r1_start_md + (r1_stop_md - r1_start_md) / 2, y = 0,
           label = "R1", vjust = -1) +

  annotate("rect", xmin = r2_start_md, xmax = r2_stop_md, ymin = 0, ymax = Inf,
           alpha = 0.2) +
  annotate("text", x = r2_start_md + (r2_stop_md - r2_start_md) / 2, y = 0,
           label = "R2", vjust = -1) +

  annotate("rect", xmin = r3_start_md, xmax = r3_stop_md, ymin = 0, ymax = Inf,
           alpha = 0.2) +
  annotate("text", x = r3_start_md + (r3_stop_md - r3_start_md) / 2, y = 0,
           label = "R3", vjust = -1) +

  annotate("rect", xmin = r4_start_md, xmax = r4_stop_md, ymin = 0, ymax = Inf,
           alpha = 0.2) +
  annotate("text", x = r4_start_md + (r4_stop_md - r4_start_md) / 2, y = 0,
           label = "R4", vjust = -1) +
  geom_line(linewidth = 1) +
  scale_x_date(date_labels = "%b", date_breaks = "1 month") +
  labs(x = "", y = "Totaal aantal soorten", colour = "Jaar") +
  theme(legend.position = "bottom")
```

```{r}
# Calculate the cumulative number of species over time for each stratum
cum_aantal_spec_strat <- mas_data_meetjesland %>%
  mutate(stratum = paste(openheid_klasse, sbp, sep = " - ")) %>%
  group_by(jaar, stratum, naam) %>%
  filter(datum == min(datum)) %>%
  slice(1) %>% # takes the first occurrence if there is a tie
  ungroup() %>%
  group_by(jaar, stratum, datum) %>%
  summarise(
    n_spec = n_distinct(naam),
    .groups = "drop"
  ) %>%
  group_by(jaar, stratum) %>%
  arrange(datum) %>%
  mutate(cum_sum = cumsum(n_spec)) %>%
  ungroup() %>%
  mutate(
    datum_md = as.Date(format(datum, "2000-%m-%d"))  # always year = 2000
  )

# Create plot per stratum
cum_p2 <- cum_aantal_spec_strat %>%
  mutate(stratum = factor(stratum, levels = c(
    "HOL", "OL", "HOL - binnen", "HOL - buiten", "OL - binnen", "OL - buiten"
  ))) %>%
  ggplot(aes(x = datum_md, y = cum_sum, colour = stratum)) +
  # Add shade for counting periods
  annotate("rect", xmin = r1_start_md, xmax = r1_stop_md, ymin = 0, ymax = Inf,
           alpha = 0.2) +
  annotate("text", x = r1_start_md + (r1_stop_md - r1_start_md) / 2, y = 0,
           label = "R1", vjust = -1) +

  annotate("rect", xmin = r2_start_md, xmax = r2_stop_md, ymin = 0, ymax = Inf,
           alpha = 0.2) +
  annotate("text", x = r2_start_md + (r2_stop_md - r2_start_md) / 2, y = 0,
           label = "R2", vjust = -1) +

  annotate("rect", xmin = r3_start_md, xmax = r3_stop_md, ymin = 0, ymax = Inf,
           alpha = 0.2) +
  annotate("text", x = r3_start_md + (r3_stop_md - r3_start_md) / 2, y = 0,
           label = "R3", vjust = -1) +

  annotate("rect", xmin = r4_start_md, xmax = r4_stop_md, ymin = 0, ymax = Inf,
           alpha = 0.2) +
  annotate("text", x = r4_start_md + (r4_stop_md - r4_start_md) / 2, y = 0,
           label = "R4", vjust = -1) +
  # Add line
  geom_line(linewidth = 1) +
  facet_wrap(~jaar) +
  labs(x = "", y = "Totaal aantal soorten", colour = "Stratum") +
  theme(legend.position = "bottom")

# Combine cumulative species plots
p <- gridExtra::grid.arrange(cum_p1, cum_p2)

save_figure(p, here(media_folder, "cum_soorten_vogels_meetjesland"), devices,
  dpi = 300, width = 8, height = 8
)
```

# Vergelijken relatieve frequenties

Voor elke soort kunnen we de relatieve frequentie ($P$) berekenen als de proportie telpunten waarin de soort aanwezig is per telperiode, stratum en regio.
Een relatieve frequentie van 0,5 wil dus zeggen dat de soort in 50 % van de telpunten gezien is.

$$
P = \sum_{i=1}^{N} I(n_i > 0) / N
$$

Waarbij $N$ het totaal aantal telpunten is in een bepaalde telperiode, stratum en regio en $n_i$ het aantal individuen van de beschouwde soort waargenomen aan telpunt $i$.
$I(\cdot)$ is de indicatorfunctie die 1 geeft als $n_i > 0$ en 0 anderzijds.
We selecteerden enkel waarnemingen met broedcode groter dan nul.
Voor roofvogels hielden we geen rekening met broedcode, omdat we voor deze soorten meer algemeen geïnteresseerd zijn in predatiedruk op de akkervogels.

```{r}
mas_data_meetjesland <- mas_data_meetjesland %>%
  mutate(periode = paste(periode_in_jaar, jaar, sep = "-"),
         stratum = paste(openheid_klasse, sbp, sep = " - "))

# Define goal species
doelsoorten <- c(
  "Veldleeuwerik",
  "Gele Kwikstaart",
  "Geelgors",
  "Kievit",
  "Grasmus",
  "Witte Kwikstaart",
  "Ringmus",
  "Kwartel",
  "Kneu",
  "Torenvalk"
)
```

```{r}
library(ggtext)
highlight <- function(x, pat, color = "black", family = "") {
  ifelse(x %in% pat,
    glue::glue("<b style='font-family:{family}; color:{color}'>{x}</b>"),
    x
  )
}
```

```{r}
# Get design to add absences
bezoekenlijst_2024 <- mas_data_meetjesland %>%
  st_drop_geometry() %>%
  distinct(regio, jaar, stratum, plotnaam, periode_in_jaar)

# Calculate relative frequencies
# We want a number for each bird species for each region, stratum, period
relfreqs_vogels <- mas_data_meetjesland %>%
  st_drop_geometry() %>%
  # Only keep breeding birds except for predators
  filter(ifelse(naam %in% roofvogels_f(), wrntype >= 0L, wrntype > 0L)) %>%
  # Number of individuals per species per plot
  group_by(regio, plotnaam, jaar, stratum, periode_in_jaar, naam) %>%
  summarise(
    totaal_aantal = sum(aantal),
    .groups = "drop"
  ) %>%
  pivot_wider(
    names_from = naam,
    values_from = totaal_aantal,
    values_fill = list(totaal_aantal = 0)
  ) %>%
  # Add absences
  full_join(bezoekenlijst_2024,
    by = join_by(
      regio, plotnaam, jaar, stratum,
      periode_in_jaar
    )
  ) %>%
  replace(is.na(.), 0) %>%
  mutate(jaar = factor(jaar)) %>%
  # Calculate relative frequency for all species and pivot back to long format
  group_by(jaar, periode_in_jaar, regio, stratum) %>%
  summarise(
    across(
      .cols = where(~ is.numeric(.x) && min(.x) == 0),
      .fns = ~ sum(.x > 0) / n()
    ),
    n = n(),
    .groups = "drop"
  ) %>%
  pivot_longer(
    cols = where(is.double),
    names_to = "naam",
    values_to = "relfreq"
  ) %>%
  distinct()
```

Overzicht van relatieve frequenties van de 20 meest frequente soorten (of doelsoorten) in een bepaald jaar (gewogen gemiddelde per stratum). We nemen een gemiddelde over de jaren.

```{r}
relfreq_vogels_regio <- relfreqs_vogels %>%
  # Calculate frequency per year, per period as a weighted average
  group_by(jaar, periode_in_jaar, naam) %>%
  summarise(gemiddelde_freq = weighted.mean(relfreq, n)) %>%
  ungroup() %>%
  # Calculate frequency per year as unweighted average
  group_by(jaar, naam) %>%
  summarise(gemiddelde_freq = mean(gemiddelde_freq)) %>%
  ungroup() %>%
  # Calc order var
  group_by(naam) %>%
  mutate(order_var = mean(gemiddelde_freq)) %>%
  ungroup() %>%
  mutate(naam = reorder(naam, order_var,
    decreasing = FALSE
  )) %>%
  pivot_wider(
    names_from = "jaar",
    values_from = "gemiddelde_freq"
  ) %>%
  select(naam, `2024`, `2025`,
         gemiddelde = order_var) %>%
  arrange(desc(gemiddelde)) %>%
  rownames_to_column(var = "rang") %>%
  mutate(rang = as.numeric(rang))

# Get 20 most frequent species or goal species
relfreq_vogels_regio %>%
  filter(rang <= 20 | naam %in% doelsoorten) %>%
  kable(digits = 3)
```

```{r}
# Calculate relative frequency per region per period as weighted mean
freq_to_plot <- relfreqs_vogels %>%
  group_by(jaar, periode_in_jaar, naam) %>%
  summarise(gemiddelde_freq = weighted.mean(relfreq, n)) %>%
  ungroup() %>%
  group_by(jaar, naam) %>%
  mutate(order_var = mean(gemiddelde_freq)) %>%
  ungroup() %>%
  # Retrieve 20 most common species + goal species
  mutate(naam = reorder(naam, order_var,
    decreasing = FALSE
  )) %>%
  filter(as.numeric(naam) > length(unique(naam)) - 20 | naam %in% doelsoorten)

p <- freq_to_plot %>%
  ggplot() +
  geom_vline(xintercept = 0, alpha = 0.2, linetype = "dashed") +
  geom_hline(
    yintercept = length(unique(freq_to_plot$naam)) - 20 + 0.5,
    alpha = 0.2, linetype = "dashed"
  ) +
  geom_point(aes(x = gemiddelde_freq, y = naam, colour = jaar),
    size = 1, position = position_dodge(width = 0.3)
  ) +
  labs(y = "", x = "Relatieve frequentie", colour = "Jaar") +
  scale_y_discrete(labels = function(x) highlight(x, doelsoorten, "red")) +
  theme(
    legend.position = "top",
    axis.text = element_text(size = 8),
    axis.text.y = element_markdown(),
    panel.spacing = unit(0.7, "lines")
  ) +
  guides(colour = guide_legend(override.aes = list(size = 2)))

save_figure(p, here(media_folder, "vogelfreqs_meetjesland"), devices,
  dpi = 300, width = 8, height = 6
)

p
```

## Openheid landschap

We vergelijken soorten van half-open en open landschap.
Top 10 van soorten die in termen van verschil in relatieve frequentie van voorkomen meer voorkomen in HOL en in OL.
Boxplots op basis van verschil voor elke telperiode per jaar per soort ($n$ = 8).
Doelsoorten zijn in rood aangeduid.

```{r}
# Calculate relative frequency per region per period as weighted mean
# Calculate difference between regions
relfreq_diff_openheid <- relfreqs_vogels %>%
  separate(stratum, into = c("openheid_klasse", "sbp")) %>%
  mutate(periode = paste(periode_in_jaar, jaar, sep = " - ")) %>%
  group_by(openheid_klasse, periode, naam) %>%
  summarise(gemiddelde_freq = weighted.mean(relfreq, n)) %>%
  ungroup() %>%
  pivot_wider(
    names_from = openheid_klasse,
    values_from = gemiddelde_freq,
    values_fill = 0
  ) %>%
  mutate(
    verschilfreq = HOL - OL
  ) %>%
  # Retrieve 20 most common species IN BOTH DIRECTIONS + goal species
  mutate(naam = reorder(naam, verschilfreq,
    FUN = "mean",
    decreasing = FALSE
  )) %>%
  filter(as.numeric(naam) > length(unique(naam)) - 10 | as.numeric(naam) <= 10 |
           naam %in% doelsoorten)

p <- relfreq_diff_openheid %>%
  ggplot() +
  geom_vline(
    xintercept = 0,
    colour = "lightgrey"
  ) +
  geom_hline(
    yintercept = c(
      10.5,
      length(unique(relfreq_diff_openheid$naam)) - 10 + 0.5
    ),
    alpha = 0.2, linetype = "dashed"
  ) +
  geom_boxplot(aes(x = verschilfreq, y = naam)) +
  labs(y = "", x = "Verschil in relatieve frequentie") +
  scale_y_discrete(labels = function(x) highlight(x, doelsoorten, "red")) +
  coord_cartesian(xlim = c(
    0 - 0.5,
    0 + 0.75
  )) +
  scale_x_continuous(breaks = seq(-1, 1, 0.2)) +
  theme(
    legend.position = "top",
    axis.text = element_text(size = 8),
    axis.text.y = element_markdown(),
    panel.spacing = unit(1.2, "lines")
  ) +
  guides(colour = guide_legend(override.aes = list(size = 3))) +
  # Add arrows to indicate direction commonness in regions
  annotate("segment",
    x = c(0.75),
    y = c(length(unique(relfreq_diff_openheid$naam)) - 10 + 1),
    xend = c(0.75),
    yend = c(length(unique(relfreq_diff_openheid$naam)) - 10 + 3),
    arrow = arrow(type = "closed", length = unit(0.015, "npc")),
    colour = "black"
  ) +
  annotate("segment",
    x = c(0.75),
    y = c(10.5 - 0.5),
    xend = c(0.75),
    yend = c(10.5 - 2.5),
    arrow = arrow(type = "closed", length = unit(0.015, "npc")),
    colour = "black"
  ) +
  annotate("text",
    label = c("Half-open landschap"),
    x = c(0.75 + 0.03),
    y = c(length(unique(relfreq_diff_openheid$naam)) - 10 + 1),
    size = 3, hjust = "left", colour = "black", angle = 90
  ) +
  annotate("text",
    label = c("Open landschap"),
    x = c(0.75 + 0.03),
    y = c(10.5 - 0.5),
    size = 3, hjust = "right", colour = "black", angle = 90
  )

save_figure(p, here(media_folder, "vogelfreqs_diff_openheid"), devices,
  dpi = 300, width = 8, height = 6
)

p
```

## SBP-gebied

We vergelijken soorten van binnen versus buiten SBP-gebied.
Top 10 van soorten die in termen van verschil in relatieve frequentie van voorkomen meer voorkomen binnen SBP-gebied en buiten SBP-gebied.

```{r}
# Calculate relative frequency per region per period as weighted mean
# Calculate difference between regions
relfreq_diff_sbp <- relfreqs_vogels %>%
  separate(stratum, into = c("openheid_klasse", "sbp")) %>%
  mutate(periode = paste(periode_in_jaar, jaar, sep = " - ")) %>%
  group_by(sbp, periode, naam) %>%
  summarise(gemiddelde_freq = weighted.mean(relfreq, n)) %>%
  ungroup() %>%
  pivot_wider(
    names_from = sbp,
    values_from = gemiddelde_freq,
    values_fill = 0
  ) %>%
  mutate(
    verschilfreq = binnen - buiten
  ) %>%
  # Retrieve 20 most common species IN BOTH DIRECTIONS + goal species
  mutate(naam = reorder(naam, verschilfreq,
    FUN = "mean",
    decreasing = FALSE
  )) %>%
  filter(as.numeric(naam) > length(unique(naam)) - 10 | as.numeric(naam) <= 10 |
           naam %in% doelsoorten)

p <- relfreq_diff_sbp %>%
  ggplot() +
  geom_vline(
    xintercept = 0,
    colour = "lightgrey"
  ) +
  geom_hline(
    yintercept = c(
      10.5,
      length(unique(relfreq_diff_sbp$naam)) - 10 + 0.5
    ),
    alpha = 0.2, linetype = "dashed"
  ) +
  geom_boxplot(aes(x = verschilfreq, y = naam)) +
  labs(y = "", x = "Verschil in relatieve frequentie") +
  scale_y_discrete(labels = function(x) highlight(x, doelsoorten, "red")) +
  coord_cartesian(xlim = c(
    0 - 0.34,
    0 + 0.45
  )) +
  scale_x_continuous(breaks = seq(-1, 1, 0.2)) +
  theme(
    legend.position = "top",
    axis.text = element_text(size = 8),
    axis.text.y = element_markdown(),
    panel.spacing = unit(1.2, "lines")
  ) +
  guides(colour = guide_legend(override.aes = list(size = 3))) +
  # Add arrows to indicate direction commonness in regions
  annotate("segment",
    x = c(0.45),
    y = c(length(unique(relfreq_diff_sbp$naam)) - 10 + 1),
    xend = c(0.45),
    yend = c(length(unique(relfreq_diff_sbp$naam)) - 10 + 3),
    arrow = arrow(type = "closed", length = unit(0.015, "npc")),
    colour = "black"
  ) +
  annotate("segment",
    x = c(0.45),
    y = c(10.5 - 0.5),
    xend = c(0.45),
    yend = c(10.5 - 2.5),
    arrow = arrow(type = "closed", length = unit(0.015, "npc")),
    colour = "black"
  ) +
  annotate("text",
    label = c("binnen SBP-gebied"),
    x = c(0.45 + 0.03),
    y = c(length(unique(relfreq_diff_sbp$naam)) - 10 + 1),
    size = 3, hjust = "left", colour = "black", angle = 90
  ) +
  annotate("text",
    label = c("buiten SBP-gebied"),
    x = c(0.45 + 0.03),
    y = c(10.5 - 0.5),
    size = 3, hjust = "right", colour = "black", angle = 90
  )

save_figure(p, here(media_folder, "vogelfreqs_diff_sbp"), devices,
  dpi = 300, width = 8, height = 6
)

p
```
