---
title: "Exploratie landbouwstreken Duinen en Weidestreek"
author: "Ward Langeraert"
date: "`r Sys.Date()`"
output:
  bookdown::html_document2:
    code_folding: hide
    toc: true
    toc_float: true
    toc_collapsed: true
editor_options: 
  chunk_output_type: console
---

```{r setup, include=FALSE}
# set up
library(knitr)
library(here)
opts_chunk$set(
  echo = TRUE,
  warning = FALSE,
  message = FALSE,
  out.width = "100%"
)
opts_knit$set(root.dir = here::here())
```

```{r}
# packages
library(tidyverse)
library(sf)
library(terra)
library(mapview)

# source
mbag_dir <- here()
source(here("source", "R", "steekproefkader.R"))
```


# Inlezen kaartlagen

```{r}
landbouwstreken <- st_read(here("data", "landbouwstreken", "Lbstrvl.gpkg"))
landbouwstreken <- landbouwstreken %>%
  mutate(Naam = ifelse(startsWith(NAAM, "Weidestreek"),
                       "Weidestreek", NAAM),
         section = NA) %>%
  select(Naam, section) %>%
  st_transform(31370)
ggplot() +
  geom_sf(data = landbouwstreken, aes(fill = Naam)) +
  ggtitle("Landbouwstreken in Vlaanderen")
```

We selecteren de Duinen en de Weidestreek.

```{r}
duinen_sf <- landbouwstreken %>%
  filter(Naam %in% c("Duinen"))
weidestreek_sf <- landbouwstreken %>%
  filter(Naam %in% c("Weidestreek"))

kleine_landbouwstreken <- list(
  Duinen = duinen_sf,
  Weidestreek = weidestreek_sf
)
```

# Openheid landschap

We kijken hoeveel open en halfopen landschap er aanwezig is in de Duinen en de Weidestreek.

```{r}
openheid_sf <- lapply(kleine_landbouwstreken, function(streek) {
  df_ol <- selectie_openheid(
      gebied = streek,
      ol_strata = c("OL")
      ) %>%
    mutate(openheid = "OL")
  df_hol <- selectie_openheid(
      gebied = streek,
      ol_strata = c("HOL")
      ) %>%
    mutate(openheid = "HOL")
  
  bind_rows(df_ol, df_hol)
})
```

```{r}
selectie_openheid_klasses <- lapply(kleine_landbouwstreken, function(streek) {
  selectie_openheid(
      gebied = streek,
      ol_strata = c("OL", "HOL")
      )
})
```

## Duinen

```{r}
mapview(kleine_landbouwstreken$Duinen, color = "red", alpha.regions = 0, legend = FALSE) +
  mapview(openheid_sf$Duinen, zcol = "openheid", layer = "openheid")
```

```{r}
area_duinen <- st_area(kleine_landbouwstreken$Duinen)
```

In de Duinen hebben we een totale oppervlakte van `r area_duinen`.
Wat is de oppervlakte open en halfopen landschap?
`prop_area` is de proportie ten opzichte van de totale landbouwstreek.

```{r}
openheid_sf$Duinen %>%
  rowwise() %>%
  mutate(area = st_area(geom),
         prop_area = area / area_duinen) %>%
  st_drop_geometry() %>%
  select(Naam, openheid, area, prop_area) %>%
  kable()
```

## Weidestreek

```{r}
mapview(kleine_landbouwstreken$Weidestreek, color = "red", alpha.regions = 0, legend = FALSE) +
  mapview(openheid_sf$Weidestreek, zcol = "openheid", layer = "openheid")
```

```{r}
area_weidestreek <- st_area(kleine_landbouwstreken$Weidestreek)
```

In de Weidestreek hebben we een totale oppervlakte van `r area_weidestreek`.
Wat is de oppervlakte open en halfopen landschap?

```{r}
openheid_sf$Weidestreek %>%
  rowwise() %>%
  mutate(area = st_area(geom),
         prop_area = area / area_weidestreek) %>%
  st_drop_geometry() %>%
  select(Naam, openheid, area, prop_area) %>%
  kable()
```


