---
title: "Enkele cijfers veldwerk 2024"
author: "Ward Langeraert"
date: "`r Sys.Date()`"
output:
  bookdown::html_document2:
    code_folding: hide
    toc: true
    toc_float: true
    toc_collapsed: true
knit: (function(inputFile, encoding) {
  rmarkdown::render(inputFile, encoding = encoding, output_dir = "../../output/rapporten/markdown/2024") })
editor_options: 
  chunk_output_type: console
---

```{r setup, include=FALSE}
# set up
library(knitr)
opts_chunk$set(
  echo = TRUE,
  warning = FALSE,
  message = FALSE,
  out.width = "100%"
)
opts_knit$set(root.dir = here::here())
```

```{r}
# packages
library(tidyverse)
library(INBOtheme)
library(targets)
library(sf)

theme_set(theme_inbo(transparent = TRUE))

# Conflicts
conflicted::conflicts_prefer(dplyr::filter)
conflicted::conflicts_prefer(dplyr::select)

# Paths
mbag_dir <- here::here()
targets_store <- here::here("source", "targets", "data_preparation", "_targets")
```

# Enkele cijfers

We selecteren de MBAG MAS data van 2024.

```{r}
mas_data_clean <- tar_read("mas_data_clean", store = targets_store)
mas_data_2024 <- mas_data_clean %>%
  filter(jaar == 2024)

jaar <- 2024 # year is 2024

r1_start <- "04-01"
r1_stop <- "04-20"
r2_start <- "04-21"
r2_stop <- "05-10"
r3_start <- "05-11"
r3_stop <- "06-10"
r4_start <- "06-21"
r4_stop <- "07-15"
```

```{r}
aantal_soorten <- mas_data_2024 %>%
  st_drop_geometry() %>%
  distinct(naam) %>%
  nrow()

mas_data_2024_vogels <- mas_data_2024 %>%
  st_drop_geometry() %>%
  filter(soortgrp == 2)

aantal_vogels <- mas_data_2024_vogels %>%
  distinct(naam) %>%
  nrow()

mas_data_2024_zoogdieren <- mas_data_2024 %>%
  st_drop_geometry() %>%
  filter(soortgrp == 1)

aantal_zoogdieren <- mas_data_2024_zoogdieren %>%
  distinct(naam) %>%
  nrow()
```

In totaal zijn `r nrow(mas_data_2024)` waarnemingen gedaan. Er werden in totaal `r aantal_soorten` verschillende soorten gezien, `r aantal_vogels` vogels en `r aantal_zoogdieren` zoogdieren.

```{r}
mas_data_2024 %>%
  st_drop_geometry() %>%
  group_by(regio) %>%
  mutate(
    aantal_soorten = n_distinct(naam),
    aantal_waarnemingen = n()) %>%
  ungroup(regio) %>%
  distinct(regio, aantal_soorten, aantal_waarnemingen) %>%
  arrange(regio) %>%
  kable()
```

Dit zijn de top 5 tellingen met de meeste waarnemingen.

```{r}
mas_data_2024 %>%
  st_drop_geometry() %>%
  count(plotnaam, regio, datum, waarnemer, name = "aantal_waarnemingen") %>%
  slice_max(aantal_waarnemingen, n = 5) %>%
  kable()
```

We visualiseren de verspreiding van het aantal waarnemingen per telpunt.

```{r}
mas_data_2024 %>%
  st_drop_geometry() %>%
  group_by(regio, jaar, periode_in_jaar, plotnaam) %>%
  summarise(n = n(), .groups = "drop") %>%
  ggplot(aes(x = periode_in_jaar, y = n, fill = regio)) +
  geom_hline(yintercept = 0, alpha = 0.2, linetype = "dashed") +
  geom_boxplot() +
  labs(x = "Telperiode", y = "Aantal waarnemingen per telpunt", fill = "Regio")
```

Dit zijn de top 5 tellingen met de meeste soorten.

```{r}
mas_data_2024 %>%
  st_drop_geometry() %>%
  group_by(plotnaam, regio, datum, waarnemer) %>%
  summarise(aantal_soorten = n_distinct(naam),
            .groups = "drop") %>%
  slice_max(aantal_soorten, n = 5) %>%
  kable()
```

We visualiseren de verspreiding van het aantal soorten per telpunt.

```{r}
mas_data_2024 %>%
  st_drop_geometry() %>%
  group_by(regio, jaar, periode_in_jaar, plotnaam) %>%
  summarise(n = n_distinct(naam), .groups = "drop") %>%
  ggplot(aes(x = periode_in_jaar, y = n, fill = regio)) +
  geom_hline(yintercept = 0, alpha = 0.2, linetype = "dashed") +
  geom_boxplot() +
  labs(x = "Telperiode", y = "Aantal soorten per telpunt", fill = "Regio")
```

We visualiseren hoe het aantal soorten toeneemt over de periodes voor de verschillende regio's.

```{r}
# Calculate the cumulative number of species over time for each agricultural
# region
cum_aantal_spec <- mas_data_2024 %>%
  st_drop_geometry() %>%
  group_by(regio, naam) %>%
  filter(datum == min(datum)) %>%
  slice(1) %>% # takes the first occurrence if there is a tie
  ungroup() %>%
  group_by(regio, datum) %>%
  summarise(
    n_spec = n_distinct(naam),
    .groups = "drop"
  ) %>%
  group_by(regio) %>%
  arrange(datum) %>%
  mutate(cum_sum = cumsum(n_spec)) %>%
  ungroup()

# Create plot per region
cum_aantal_spec %>%
  ggplot(aes(x = datum, y = cum_sum, colour = regio)) +
  # Add shade for counting periods
  annotate("rect",
    xmin = ymd(paste(jaar, r1_start, sep = "-")),
    xmax = ymd(paste(jaar, r1_stop, sep = "-")),
    ymin = 0, ymax = Inf,
    alpha = 0.2
  ) +
  annotate("text",
    label = "R1",
    x = ymd(paste(jaar, r1_start, sep = "-")) +
      (ymd(paste(jaar, r1_stop, sep = "-")) -
        ymd(paste(jaar, r1_start, sep = "-"))) / 2,
    y = 0,
    vjust = -1
  ) +
  annotate("rect",
    xmin = ymd(paste(jaar, r2_start, sep = "-")),
    xmax = ymd(paste(jaar, r2_stop, sep = "-")),
    ymin = 0, ymax = Inf,
    alpha = 0.2
  ) +
  annotate("text",
    label = "R2",
    x = ymd(paste(jaar, r2_start, sep = "-")) +
      (ymd(paste(jaar, r2_stop, sep = "-")) -
        ymd(paste(jaar, r2_start, sep = "-"))) / 2,
    y = 0,
    vjust = -1
  ) +
  annotate("rect",
    xmin = ymd(paste(jaar, r3_start, sep = "-")),
    xmax = ymd(paste(jaar, r3_stop, sep = "-")),
    ymin = 0, ymax = Inf,
    alpha = 0.2
  ) +
  annotate("text",
    label = "R3",
    x = ymd(paste(jaar, r3_start, sep = "-")) +
      (ymd(paste(jaar, r3_stop, sep = "-")) -
        ymd(paste(jaar, r3_start, sep = "-"))) / 2,
    y = 0,
    vjust = -1
  ) +
  annotate("rect",
    xmin = ymd(paste(jaar, r4_start, sep = "-")),
    xmax = ymd(paste(jaar, r4_stop, sep = "-")),
    ymin = 0, ymax = Inf,
    alpha = 0.2
  ) +
  annotate("text",
    label = "R4",
    x = ymd(paste(jaar, r4_start, sep = "-")) +
      (ymd(paste(jaar, r4_stop, sep = "-")) -
        ymd(paste(jaar, r4_start, sep = "-"))) / 2,
    y = 0,
    vjust = -1
  ) +
  # Add line
  geom_line(linewidth = 1) +
  labs(x = "", y = "Totaal aantal soorten", colour = "Regio") +
  theme(legend.position = "bottom")
```

