---
title: "MAS steekproefontwerp weidestreek"
author: "Emma Cartuyvels, Ward Langeraert, Hans Van Calster"
date: "`r Sys.Date()`"
output:
  bookdown::html_document2:
    code_folding: hide
    toc: true
    toc_float: true
    toc_collapsed: true
knit: (function(inputFile, encoding) {
  rmarkdown::render(inputFile, encoding = encoding, output_dir = "../../output/rapporten/markdown/steekproefontwerp") })
editor_options: 
  chunk_output_type: console
---

```{r setup, include=FALSE}
# set up
library(knitr)
library(here)
opts_chunk$set(
  echo = TRUE,
  warning = FALSE,
  message = FALSE,
  out.width = "100%"
)
opts_knit$set(root.dir = here::here())
```

```{r}
# packages
library(tidyverse)
library(targets)
library(sf)
library(mapview)
library(terra)

# globals
mbag_dir <- here()
source(here("source", "R", "steekproefkader.R"))
source(here("source", "R", "berekening_hulpvariabelen.R"))
source(here("source", "R", "wfs_wcs.R"))
targets_store <- here("source", "targets", "mas_steekproef_weidestreek",
                      "_targets")
```

# Vooraf

Voeg dit toe aan het `.Renviron` bestand:  
`OSMEXT_DOWNLOAD_DIRECTORY="C:/R/osmdata"`

Dat bestand kan je openen met de volgende code:

`usethis::edit_r_environ()`

# Afbakening steekproefkader

```{r}
perimeters_data <- tar_read(perimeters_data, store = targets_store)

mapview(perimeters_data, color = "red", alpha.regions = 0, legend = FALSE)
```

## Selectie openheid landschap

We maken gebruik van het DSM (digitaal oppervlakte model - DHMV II Vlaanderen) en DTM (digitaal terrein model) op 5 m resolutie.
Werkwijze:

-   berekening "canopy height model" (CHM) door verschil te berekenen tussen DSM en DTM. Dit geeft dan hoogte boven het maaiveld (gebouwen, bodem, struiken, ...).
-   berekening van "positive topographic openness" (dit is een waarde tussen 0 en 2 in radialen) door voor elke rastercel van het CHM in 8 kijk richtingen na te gaan wat de gemiddelde hoek is t.o.v. zenit binnen een straal van 300 m. Deze hoek geeft aan hoe plat het landschap is. Indien volledig plat is de hoek 90° (of 1.57 radialen).
-   met dit resultaat de gemiddelde (van de gemiddelde) topografische openheid berekenen in een cirkelvormig landschap rond elke cel met straal 300 m.
-   deze gemiddelden zijn daarna ingedeeld in drie klassen:
    -   OL: open landschap (\> 86,5°),
    -   HOL: halfopen landschap (77,3° - 86,5°),
    -   HGL: halfgesloten landschap (71,6° - 77,3°)
    -   GL: (\< 71,6°) gesloten landschap

We selecteren OL en HOL binnen de perimeter.

```{r}
selectie_openheid_klasses <- tar_read(selectie_openheid_klasses,
  store = targets_store
) %>%
  reduce(rbind)

mapview(perimeters_data, color = "red", alpha.regions = 0, legend = FALSE) +
  mapview(selectie_openheid_klasses, col.regions = "red", legend = FALSE)
```

## Exclusie van bepaalde landgebruiken

We gebruiken kenmerken uit [OpenStreetMap](https://www.openstreetmap.org) om bepaalde landgebruiken uit te sluiten voor de steekproeftrekking.
We gebruiken hiervoor de kenmerken [landuse](https://wiki.openstreetmap.org/wiki/NL:Key:landuse) (grondgebruik), [leisure](https://wiki.openstreetmap.org/wiki/NL:Key:leisure) (vrije tijd), [aeroway](https://wiki.openstreetmap.org/wiki/Key:aeroway) (luchthaven) en [highway](https://wiki.openstreetmap.org/wiki/Key:highway) (wegen).
De links in voorgaande zin verwijzen naar de volledige lijst van mogelijke klassen.

We knippen onderstaande landgebruiken uit voorgaande selectie.
Rond autosnelwegen en invoegstroken en afritten van autosnelwegen trekken we een buffer van 100 m.

### Woongebied

-   OSM definitie: `landuse = residential`
-   Objecttype: woongebied
-   OSM Wiki: <https://wiki.openstreetmap.org/wiki/Tag:landuse%3Dresidential>

### Militair terrein

-   OSM definitie: `landuse = military`
-   Objecttype: militair terrein
-   OSM Wiki: <https://wiki.openstreetmap.org/wiki/Tag:landuse%3Dmilitary>

### Industriegebied

-   OSM definitie: `landuse = industrial`
-   Objecttype: industriegebied
-   OSM Wiki: <https://wiki.openstreetmap.org/wiki/Tag:landuse%3Dindustrial>

### Begraafplaats

-   OSM definitie: `landuse = cemetary`
-   Objecttype: begraafplaats
-   OSM Wiki: <https://wiki.openstreetmap.org/wiki/Tag:landuse%3Dcemetery>

### Spoorwegemplacement, spoorbedding

-   OSM definitie: `landuse = railway`
-   Objecttype: spoorwegemplacement, spoorbedding
-   OSM Wiki: <https://wiki.openstreetmap.org/wiki/Tag:landuse%3Drailway>

### Commercieel

-   OSM definitie: `landuse = commercial`
-   Objecttype: commercieel
-   OSM Wiki: <https://wiki.openstreetmap.org/wiki/Tag:landuse%3Dcommercial>

### Boerenerf

-   OSM definitie: `landuse = farmyard`
-   Objecttype: boerenerf
-   OSM Wiki: <https://wiki.openstreetmap.org/wiki/Tag:landuse%3Dfarmyard>

### Park

-   OSM definitie: `leisure = park`
-   Objecttype: park
-   OSM Wiki: <https://wiki.openstreetmap.org/wiki/Tag:leisure%3Dpark>

### Vliegveld

-   OSM definitie: `aeroway = aerodrome`
-   Objecttype: vliegveld
-   OSM Wiki: <https://wiki.openstreetmap.org/wiki/Tag:aeroway%3Daerodrome>

### Autosnelweg

-   OSM definitie: `highway = motorway`
-   Objecttype: autosnelweg
-   OSM Wiki: <https://wiki.openstreetmap.org/wiki/Tag:highway%3Dmotorway>

### Invoegstroken en afritten van autosnelwegen

-   OSM definitie: `highway = motorway_link`
-   Objecttype: invoegstroken en afritten van autosnelwegen
-   OSM Wiki: <https://wiki.openstreetmap.org/wiki/Tag:highway%3Dmotorway_link>

Verder vereenvoudigen van de polygonenkaart door:

-   alle polygonen samen te voegen tot 1 multipolygon (union)
-   bufferen met straal 20 m
-   overtollige vertices verwijderen met tolerantie 10 m
-   alle gaten (polygon holes) verwijderen

In groen de exclusiekaart en rood OL en HOL binnen de perimeter.

```{r}
exclusie_osm_landgebruiken <- tar_read(exclusie_osm_landgebruiken,
  store = targets_store
) %>%
  reduce(rbind)
```

```{r}
mapview(perimeters_data,
  color = "red", alpha.regions = 0,
  legend = FALSE
) +
  mapview(selectie_openheid_klasses,
    col.regions = "red",
    legend = FALSE
  ) +
  mapview(exclusie_osm_landgebruiken,
    col.regions = "green",
    legend = FALSE
  )
```

## Bepalen geldige plaatsen waar telling kan uitgevoerd worden

We gebruiken kenmerken uit [OpenStreetMap](https://www.openstreetmap.org) om geldige locaties te extraheren waar tellingen kunnen uitgevoerd worden.
We gebruiken hiervoor het kenmerk [highway](https://wiki.openstreetmap.org/wiki/Key:highway) (wegen).

We selecteren de volgende wegen.

### Veldwegen en boswegen

-   OSM definitie: `highway = track`
-   Object type: veldwegen en boswegen
-   OSM Wiki: <https://wiki.openstreetmap.org/wiki/Tag:highway%3Dtrack>

### Tertiaire wegen

-   OSM definitie: `highway = tertiary`
-   Object type: tertiaire wegen
-   OSM Wiki: <https://wiki.openstreetmap.org/wiki/Tag:highway%3Dtertiary>

### Afslagen tertiare wegen

-   OSM definitie: `highway = tertiary_link`
-   Object type: afslagen tertiare wegen
-   OSM Wiki: <https://wiki.openstreetmap.org/wiki/Tag:highway%3Dtertiary_link>

### Lokale wegen

-   OSM definitie: `highway = unclassified`
-   Object type: lokale wegen
-   OSM Wiki: <https://wiki.openstreetmap.org/wiki/Tag:highway%3Dunclassified>

We verwijderen wegen die overlappen met de exclusiekaart en verwijderen overlappende wegen.

```{r}
paden <- tar_read(paden, store = targets_store) %>%
  reduce(rbind)

mapview(perimeters_data,
  color = "red", alpha.regions = 0,
  legend = FALSE
) +
  mapview(selectie_openheid_klasses,
    col.regions = "red",
    legend = FALSE
  ) +
  mapview(exclusie_osm_landgebruiken,
    col.regions = "green",
    legend = FALSE
  ) +
  mapview(paden, legend = FALSE)
```

Overzicht lengte per categorie:

```{r lengte-paden}
paden_tabel <- paden %>%
  group_by(Naam, key, value) %>%
  summarise(.groups = "drop") %>%
  mutate(lengte_km = as.numeric(st_length(.)) / 1e3) %>%
  st_drop_geometry()

paden_tabel %>%
  kable(digits = 1)
```

De totale lengte aan paden is `r sum(paden_tabel$lengte_km)` km.

## Punten langs de wegen en paden

Werkwijze:

-   Langs alle paden worden op regelmatige afstanden van 50 m punten gelegd
-   Daarna worden punten die op minder dan 40 m van elkaar liggen ruimtelijk gegroepeerd (dit gebeurt wanneer verschillende paden elkaar kruisen of op korte afstand parallel aan elkaar liggen) en uit elk van deze clusters wordt één punt overgehouden
-   Potentiële telpunten moeten op minstens 300 m van de grens van de perimeter gelegen zijn

```{r}
punten <- tar_read(punten, store = targets_store) %>%
  reduce(rbind)

mapview(perimeters_data,
  color = "red", alpha.regions = 0,
  legend = FALSE
) +
  mapview(selectie_openheid_klasses,
    col.regions = "red",
    legend = FALSE
  ) +
  mapview(exclusie_osm_landgebruiken,
    col.regions = "green",
    legend = FALSE
  ) +
  mapview(paden, legend = FALSE) +
  mapview(punten, zcol = "value", layer = "Type weg of pad")
```

Overzicht aantal punten per categorie:

```{r}
punten %>%
  st_drop_geometry() %>%
  count(Naam, key, value, name = "Aantal punten") %>%
  kable()
```

## Exclusie van potentiële telpunten / telcirkels

### Exclusie op basis van landgebruiksamenstelling

Voor elk potentieel telpunt / telcirkel:

-   landgebruik oppervlaktes

> VITO 2019 landgebruikskaart (update elke 3 jaar)

```{r}
telcirkels_selectie_landgbrk <- tar_read(telcirkels_selectie_landgebruik,
  store = targets_store
)
```

We gebruiken volgende regel als criterium voor telpunten die in aanmerkingen komen voor wat betreft de samenstelling van het landgebruik in een buffer van 300 m rond het punt:

-   Akker + Grasland \> 40% én Grasland + Bos + Struikgewas + Akker \> 50%

De gebruikte landgebruikskaart dekt enkel het Vlaamse grondgebied.
Indien de telcirkel deels in een andere gewest / land gelegen is, zal het landgebruik daar ontbreken.
In de momenteel gebruikte berekening is dit "ontbrekend" landgebruik weggefilterd en slaat het oppervlakte-aandeel enkel op het deel van de telcirkel waar we data voor hebben.
Het kan dus zijn dat op de volledige telcirkel deze oppervlakte-aandelen verschillend zijn (en al dan niet zouden moeten uitgesloten worden volgens het criterium).

```{r}
telcirkels_selectie_landgbrk %>%
  ggtern::ggtern(aes(
    x = Akker + Grasland,
    y = Bos + Struikgewas,
    z = Overige
  )) +
  geom_point(
    alpha = 0.1,
    aes(colour = selectie2)
  )
```

De kaart toont de punten die op deze manier niet meer in aanmerkingen komen.

```{r map-exclusie-landgebruik-vito}
exclusie_punten <- punten %>%
  left_join(
    telcirkels_selectie_landgbrk %>%
      group_by(pointid) %>%
      summarize(selectie2 = any(selectie2)),
    by = "pointid"
  ) %>%
  filter(!selectie2)

mapview(perimeters_data,
  color = "red", alpha.regions = 0,
  legend = FALSE
) +
  mapview(selectie_openheid_klasses,
    col.regions = "red",
    legend = FALSE
  ) +
  mapview(exclusie_osm_landgebruiken,
    col.regions = "green",
    legend = FALSE
  ) +
  mapview(paden, legend = FALSE) +
  mapview(exclusie_punten,
    col.regions = "black",
    legend = FALSE
  )
```

### Exclusie op basis van zichtbaarheid

We berekenen de cumulatieve zichtbaarheidsindex waarbij de waarnemer een bewegingsvrijheid heeft binnen een straal van 25 m rondom het telpunt.
De zichtbaarheidsindex wordt berekend vanaf een set van locaties die 10 m van elkaar liggen in deze zone van bewegingsvrijheid en geeft de proportie aan van zichtbare rastercellen in de telcirkel met een straal van 300 m.
De cumulatieve zichtbaarheidsindex is dan de som van alle rastercellen die zichtbaar zijn vanuit minstens één locatie binnen de zone van bewegingsvrijheid.

We verwijderen telpunten waar de cumulatieve "viewshed visibility index" (cvvi) kleiner is dan 0.10 om extreme locaties uit te sluiten.

```{r}
punten_zichtbaarheid <- tar_read(punten_zichtbaarheid,
  store = targets_store
) %>%
  reduce(rbind)

plus_visibility <- add_openheid_landschap_to_frame(
  path = path_to_openheid_landschap(),
  punten_sf = punten_zichtbaarheid,
  gebied = perimeters_data,
  cutlevels = c(1.25, 1.35, 1.51),
  class_labels = c("GL", "HGL", "HOL", "OL")
)
```

```{r}
ggplot(plus_visibility) +
  geom_histogram(aes(x = cvvi, fill = openheid_klasse)) +
  geom_vline(xintercept = 0.1, colour = "firebrick") +
  scale_x_continuous(breaks = seq(0, 1, 0.1))
```

## Berekening volledig gekende variabelen die relatie hebben met respons

Dit zijn interessante variabelen om in rekening te brengen bij het steekproefdesign.
Dit kan bijvoorbeeld door middel van stratificatie of door te zorgen dat de steekproef op een homogene manier de gradiënt van deze hulpvariabele(n) afdekt.

Voor elk potentieel telpunt / telcirkel:

-   Beheerovereenkomst oppervlaktes: vooral de soortbeschermingsmaatregelen
-   maat voor openheid van het landschap (cf. OLA, HOLA, KLA)
-   oppervlakte-aandelen van hoofdteelten (landbouwgebruikspercelen)

### Oppervlakte-aandeel beheerovereenkomsten

Er waren geen beheerovereenkomsten afgesloten in het weidegebied in 2022:

```{r}
steekproefkader_finaal <- tar_read(steekproefkader_finaal,
  store = targets_store
) %>%
  reduce(rbind)
```

```{r}
summary(steekproefkader_finaal %>% select(area_prop_sb))
```

### Openheid landschap

We maken gebruik van het DSM (digitaal oppervlakte model - DHMV II Vlaanderen) en DTM (digitaal terrein model) op 5 m resolutie.
Werkwijze:

-   berekening "canopy height model" (CHM) door verschil te berekenen tussen DSM en DTM. Dit geeft dan hoogte boven het maaiveld (gebouwen, bodem, struiken, ...).
-   berekening van "positive topographic openness" (dit is een waarde tussen 0 en 2 in radialen) door voor elke rastercel van het CHM in 8 kijkrichtingen na te gaan wat de gemiddelde hoek is t.o.v. zenit binnen een straal van 300 m. Deze hoek geeft aan hoe plat het landschap is. Indien volledig plat is de hoek 90° (of 1.57 radialen).
-   met dit resultaat de gemiddelde (van de gemiddelde) topografische openheid berekenen in een cirkelvormig landschap rond elke cel met straal 300 m.
-   deze gemiddelden zijn daarna ingedeeld in drie klassen:
    -   OL open landschap (\> 86,5°),
    -   HOL halfopen landschap (77,3° - 86,5°),
    -   HGL halfgesloten landschap (71,6° - 77,3°)
    -   GL (\< 71,6°) gesloten landschap

Akkervogelgemeenschappen worden vaak ingedeeld volgens hun affiniteit met open landschap (OLA - Open landschap Akkervogels), half-open landschap (HOLA) en kleinschalig landschap (KLA).
Onder kleinschalig landschap verstaat men een landschap waar de percelen relatief klein zijn en het landschap in sterke mate dooraderd is door hagen, rietkragen en andere lijn of puntvormige kleine landschapselementen (KLE's).
De manier waarop we openheid van het landschap hebben bepaald laat niet toe om KLA te bepalen zonder bijkomende berekeningen.
KLA zullen een subset zijn van wat wij HOL noemen, met name HOL waar de gemiddelde perceelsgrootte relatief klein is.

We hadden in de eerste stap al OL en HOL geselecteerd.
Toch is er nog een beetje HGL over maar in de allocatie zullen deze punten wegvallen.

```{r landschap-openheid}
openheid_classified <- rast(
  here(
    "data", "dem",
    "openness300m_chm_res25_c300_mean_vlaanderen_classified.tif"
  )
) %>%
  crop(perimeters_data) %>%
  mask(terra::vect(perimeters_data))
```

```{r landschapsopenheid, warning=FALSE}
openheid_raster <- raster::raster(openheid_classified)
openheid_raster <- raster::ratify(openheid_raster)
levels(openheid_raster)[[1]]$LO <- c("GL", "HGL", "HOL", "OL")

openheid_raster %>%
  mapview(alpha = 0.3, layer = "openheid_klasse")
```

```{r openheid-points}
steekproefkader_finaal %>%
  ggplot() +
  geom_histogram(
    aes(
      x = openheid_waarde * 180 / pi,
      fill = openheid_klasse
    ),
    binwidth = 0.5
  ) +
  facet_wrap(~Naam, scales = "free_y") +
  labs(
    x = "Gemiddelde openheid landschap binnen 300 m buffer (in graden)",
    y = "Aantal potentiële telpunten (steekproefkader)"
  )
```

### Soortbeschermingsplan

Zowel binnen kerngebied als zoekzones zijn er soortbeschermende maatregelen (SB BO's) gelegd (zie kaart VLM BO's).
In theorie waren deze maatregelen vooral bedoeld voor kerngebied, en zal daar een hogere dichtheid (bedekkingsgraad) liggen, maar de VLM heeft het toegelaten om ook in zoekzones deze maatregelen te sluiten (al was dat minder de prioriteit).

We nemen kerngebieden en zoekzones samen als onderzoeksgebied en alles hierbuiten beschouwen we als controle.
Als SBP laag gebruiken we perimeter SBP akkervogels, SBP grauwe kiekendief, SBP bruine kiekendief, SBP zomertortel en SBP hamster.


```{r}
sbp_overig <-
  st_read(path_to_sbp_akkervogels("sbp_overige_soorten.shp"),
    quiet = TRUE
  ) %>%
  st_transform(31370) %>%
  filter(soort %in% c(
    "Hamster", "Bruine kiekendief", "Grauwe kiekendief",
    "Zomertortel"
  )) %>%
  mutate(soort = ifelse(soort == "Grauwe kiekendief" & gebied == "nieuw 2023",
    "Grauwe kiekendief 2023", soort
  )) %>%
  select(soort)
sbp_akkergvogels <-
  st_read(path_to_sbp_akkervogels("akkervogelgebieden2022.shp"),
    quiet = TRUE
  ) %>%
  st_transform(31370) %>%
  mutate(soort = "akkervogels2022") %>%
  select(soort)

mapview(bind_rows(sbp_overig, sbp_akkergvogels),
  zcol = "soort",
  layer = "soort(engroep)"
)
```

In de weidestreek hebben we:

```{r}
mapview(perimeters_data, color = "red", alpha.regions = 0, legend = FALSE) +
  mapview(
    st_intersection(
      bind_rows(sbp_overig, sbp_akkergvogels),
      perimeters_data
    ),
    zcol = "soort", layer = "soort(engroep)"
  )
```

```{r}
sbp_akkervogels <- tar_read(sbp_akkervogels, store = targets_store) %>%
  reduce(rbind)
```

Het oppervlakte aandeel aan SBP's binnen de weidestreek:

```{r}
binnen_sbp <- perimeters_data %>%
  st_intersection(sbp_akkervogels) %>%
  select(Naam) %>%
  mutate(
    opp = st_area(.),
    is_sbp = "binnen sbp"
  )

buiten_sbp <- perimeters_data %>%
  st_difference(sbp_akkervogels %>%
    st_union() %>%
    st_combine()) %>%
  select(Naam) %>%
  mutate(
    opp = st_area(.),
    is_sbp = "buiten sbp"
  )

opps <- bind_rows(buiten_sbp, binnen_sbp) %>%
  st_drop_geometry()

opps %>%
  mutate(opp = units::set_units(opp, "ha")) %>%
  group_by(Naam) %>%
  mutate(opp_aandeel = opp / sum(opp)) %>%
  units::drop_units() %>%
  rename(opp_ha = opp) %>%
  relocate(is_sbp, .before = opp_ha) %>%
  arrange(Naam, is_sbp) %>%
  kable(digits = 2)
```

Het oppervlakte aandeel aan SBP's binnen OL en HOL in de weidestreek:

```{r}
binnen_sbp <- selectie_openheid_klasses %>%
  st_intersection(sbp_akkervogels) %>%
  select(Naam) %>%
  mutate(
    opp = st_area(.),
    is_sbp = "binnen sbp"
  )

buiten_sbp <- selectie_openheid_klasses %>%
  st_difference(sbp_akkervogels %>%
    st_union() %>%
    st_combine()) %>%
  select(Naam) %>%
  mutate(
    opp = st_area(.),
    is_sbp = "buiten sbp"
  )

opps <- bind_rows(buiten_sbp, binnen_sbp) %>%
  st_drop_geometry()

opps %>%
  mutate(
    opp = units::set_units(opp, "ha"),
    Naam = "Weidestreek (OL en HOL)"
  ) %>%
  group_by(Naam) %>%
  mutate(opp_aandeel = opp / sum(opp)) %>%
  units::drop_units() %>%
  rename(opp_ha = opp) %>%
  relocate(is_sbp, .before = opp_ha) %>%
  arrange(Naam, is_sbp) %>%
  kable(digits = 2)
```

Het oppervlakte aandeel aan SBP's binnen het steekproefkader.
Som per telcirkel:

```{r}
binnen_sbp <- st_buffer(steekproefkader_finaal, 300) %>%
  st_intersection(sbp_akkervogels) %>%
  select(Naam) %>%
  mutate(
    opp = st_area(.),
    is_sbp = "binnen sbp"
  )

buiten_sbp <- st_buffer(steekproefkader_finaal, 300) %>%
  st_difference(sbp_akkervogels %>%
    st_union() %>%
    st_combine()) %>%
  select(Naam) %>%
  mutate(
    opp = st_area(.),
    is_sbp = "buiten sbp"
  )

opps <- bind_rows(buiten_sbp, binnen_sbp) %>%
  st_drop_geometry() %>%
  group_by(Naam, is_sbp) %>%
  summarise(opp = sum(opp)) %>%
  ungroup()

opps %>%
  mutate(
    opp = units::set_units(opp, "ha"),
    Naam = "Steekproefkader"
  ) %>%
  group_by(Naam) %>%
  mutate(opp_aandeel = opp / sum(opp)) %>%
  units::drop_units() %>%
  rename(opp_ha = opp) %>%
  relocate(is_sbp, .before = opp_ha) %>%
  arrange(Naam, is_sbp) %>%
  kable(digits = 2)
```

Het oppervlakte aandeel aan SBP's binnen het steekproefkader.
Union van telcirkels:

```{r}
binnen_sbp <- st_buffer(steekproefkader_finaal, 300) %>%
  group_by(Naam) %>%
  summarise(.groups = "drop") %>%
  st_intersection(sbp_akkervogels) %>%
  select(Naam) %>%
  mutate(
    opp = st_area(.),
    is_sbp = "binnen sbp"
  )

buiten_sbp <- st_buffer(steekproefkader_finaal, 300) %>%
  group_by(Naam) %>%
  summarise(.groups = "drop") %>%
  st_difference(sbp_akkervogels %>%
    st_union() %>%
    st_combine()) %>%
  select(Naam) %>%
  mutate(
    opp = st_area(.),
    is_sbp = "buiten sbp"
  )

opps <- bind_rows(buiten_sbp, binnen_sbp) %>%
  st_drop_geometry() %>%
  group_by(Naam, is_sbp) %>%
  summarise(opp = sum(opp)) %>%
  ungroup()

opps %>%
  mutate(
    opp = units::set_units(opp, "ha"),
    Naam = "Steekproefkader"
  ) %>%
  group_by(Naam) %>%
  mutate(opp_aandeel = opp / sum(opp)) %>%
  units::drop_units() %>%
  rename(opp_ha = opp) %>%
  relocate(is_sbp, .before = opp_ha) %>%
  arrange(Naam, is_sbp) %>%
  kable(digits = 2)
```

### Overzicht deel van steekproefkader

```{r}
steekproefkader_finaal_strata <- steekproefkader_finaal %>%
  mutate(stratum = ifelse(is_sbp, paste0(openheid_klasse, " binnen sbp"),
    paste0(openheid_klasse, " buiten sbp")
  ))

mapview(perimeters_data,
  color = "red", alpha.regions = 0,
  legend = FALSE
) +
  mapview(selectie_openheid_klasses,
    col.regions = "red",
    legend = FALSE
  ) +
  mapview(exclusie_osm_landgebruiken,
    col.regions = "green",
    legend = FALSE
  ) +
  mapview(paden, legend = FALSE) +
  mapview(steekproefkader_finaal_strata,
    zcol = "stratum",
    layer = "stratum"
  )
```

# Trekking steekproef weidestreek

## Stratificatie steekproef

Om toch een voldoende grote steekproef te krijgen voor de weidestreek, opteren we om een allocatie te doen evenredig aan de oppervlakte van elk stratum.
Het zal dan niet mogelijk zijn uitspraken te doen over elk stratum apart, maar wel over de landbouwstreek als geheel en bijgevolg een aanvulling van de andere (grote) landbouwstreken om een uitspraak over Vlaanderen te kunnen doen.

-   Stratificatie:
    -   binnen versus buiten SBP perimeter
        -   allocatiefactor proportioneel aan aantal potentiële telpunten (\~ stratumoppervlakte)
    -   OL versus HOL landschap
        -   allocatiefactor proportioneel aan aantal potentiële telpunten (\~ stratumoppervlakte)
-   Gebalanceerde en goed gespreide trekking:
    - ruimtelijk (x- en y-coördinaten)
    - oppervlakte aandeel beheerovereenkomsten



```{r}
allocatie <- tar_read(allocatie_df, store = targets_store) %>%
  mutate(openheid_sbp = paste(
    openheid_klasse,
    ifelse(is_sbp,
      "binnen plan",
      "buiten plan"
    )
  ))

allocatie %>%
  select(-c(openheid_sbp, targetsize, excess)) %>%
  kable(digits = 3)
```

## Steekproeftrekking

We trekken een steekproef volgens de allocatie evenredig aan de oppervlakte van elk stratum.

```{r trekking}
steekproef <- tar_read(steekproef_final, store = targets_store) %>%
  reduce(rbind) %>%
  mutate(openheid_sbp = paste(
    openheid_klasse,
    ifelse(is_sbp,
      "binnen plan",
      "buiten plan"
    )
  ))
```

Kaart van de steekproef:

```{r kaart-steekproef, warning=FALSE}
steekproef[] %>%
  st_buffer(dist = 300) %>%
  mapview(zcol = "openheid_sbp", layer = "stratum") +
  mapview(perimeters_data, color = "red", alpha.regions = 0, legend = FALSE)
```

```{r}
balansvergelijking <- steekproefkader_finaal %>%
  filter(openheid_klasse %in% c("OL", "HOL")) %>%
  mutate(puntenset = "volledig steekproefkader") %>%
  mutate(sbp_akkervogels = ifelse(is_sbp,
    "binnen sbp",
    "buiten sbp"
  )) %>%
  bind_rows(steekproef %>%
    mutate(puntenset = "steekproef") %>%
    mutate(sbp_akkervogels = ifelse(is_sbp,
      "binnen sbp",
      "buiten sbp"
    ))) %>%
  cbind(st_coordinates(.)) %>%
  mutate(puntenset = factor(
    puntenset,
    levels = c("volledig steekproefkader", "steekproef"))
  )

count_df_weidestreek <- balansvergelijking %>%
  group_by(puntenset, openheid_klasse, sbp_akkervogels) %>%
  summarise(
    max_openheid = max(openheid_waarde),
    max_x = max(X),
    max_y = max(Y),
    n = n(),
    .groups = "drop"
  )
```

```{r}
balansvergelijking %>%
  ggplot(aes(x = sbp_akkervogels, y = openheid_waarde)) +
  geom_boxplot(aes(fill = puntenset)) +
  geom_label(
    data = count_df_weidestreek,
    aes(y = max_openheid + 0.01, label = paste("n =", n)),
    size = 3, position = position_dodge2(width = 0.75)
  ) +
  facet_grid(~openheid_klasse) +
  labs(fill = "Legende")
```

```{r}
balansvergelijking %>%
  ggplot(aes(x = sbp_akkervogels, y = X)) +
  geom_boxplot(aes(fill = puntenset)) +
  geom_label(
    data = count_df_weidestreek,
    aes(y = max_x + 2000, label = paste("n =", n)),
    size = 3, position = position_dodge2(width = 0.75)
  ) +
  facet_grid(~openheid_klasse) +
  labs(fill = "Legende")
```

```{r}
balansvergelijking %>%
  ggplot(aes(x = sbp_akkervogels, y = Y)) +
  geom_boxplot(aes(fill = puntenset)) +
  geom_label(
    data = count_df_weidestreek,
    aes(y = max_y + 2000, label = paste("n =", n)),
    size = 3, position = position_dodge2(width = 0.75)
  ) +
  facet_grid(~openheid_klasse) +
  labs(fill = "Legende")
```

We zien dat de steekproef een goede afspiegeling is van de volledige populatie (boxplots voor steekproef en volledig steekproefkader zijn gelijkend).

# Nabehandeling steekproef

## Version control steekproef(kader)

Er zijn verschillende opties voor version control in de `targets` pipeline.
Enkele nuttige links:\
<https://books.ropensci.org/targets/targets.html#return-value>\
<https://books.ropensci.org/targets/data.html#cloud-storage>\
<https://books.ropensci.org/targets/data.html#data-version-control>\
<https://docs.ropensci.org/gittargets/>\
<https://docs.ropensci.org/gittargets/articles/git.html>

1.  Hard coding
    -   Voeg op einde target toe met argument `TRUE` of `FALSE` om bepaalde bestanden weg te schrijven
    -   Verander argument naar `TRUE` als je finale steekproef wil runnen en zet daarna eventueel terug naar `FALSE`
    -   Versiecontrole met git (check .gitignore)
2.  Cloud storage
    -   Amazon of Google
        -   Account?
        -   Kosten?
        -   Lange termijn?
    -   Vooral voor grote projecten
3.  Gittargets
    -   Kan ook voor specifieke objecten: <https://docs.ropensci.org/gittargets/#performance>
    -   Is het de moeite? Manueel werk --\> waarom niet ineens hard coden? Komt op zelfde neer?

We kiezen voor optie 1. We gebruiken hiervoor de package [git2rdata](https://ropensci.github.io/git2rdata/). 
De package maakt het opslaan van dataframes onder versiebeheer efficiënter en handiger.
Bovendien zijn de data en de metadata in een standaard en open formaat, waardoor ze leesbaar zijn voor andere software.


## Overlap met bestaande telpunten

We vervangen alle telpunten uit de steekproef van de weidestreek door reeds bestaande punten indien ze voor minstens 50 % overlappen en ze tot hetzelfde stratum behoren.
Indien er meerdere bestaande punten overlappen, nemen we het bestaande punt dat het meest overlapt.
Omdat we nu een nieuwe laag van SBP gebruiken, moeten we dit stratum opnieuw berekenen voor de bestaande punten.

```{r}
ol <- selectie_openheid(
  gebied = perimeters_data,
  ol_strata = c("OL")
) %>%
  mutate(openheid_klasse = "OL")

hol <- selectie_openheid(
  gebied = perimeters_data,
  ol_strata = c("HOL")
) %>%
  mutate(openheid_klasse = "HOL")

ol_hol <- rbind(ol, hol) %>%
  select(openheid_klasse)

# inlezen bestaande punten
oude_cirkels <- read_sf(here(
  "data",
  "SOVON",
  "avimap_601_0_MAS_Vlaanderen_telpunten_xy.shp"
)) %>%
  st_transform(crs = 31370) %>%
  st_filter(perimeters_data) %>%
  mutate(is_sbp = st_intersects(.,
    st_union(sbp_akkervogels),
    sparse = FALSE
  ) %>%
    as.logical()) %>%
  st_join(ol_hol) %>%
  rename(definitief_punt = naam) %>%
  select(definitief_punt, openheid_klasse, is_sbp) %>%
  mutate(
    sbp = ifelse(is_sbp == TRUE, "binnen", "buiten"),
    openheid_sbp = paste(openheid_klasse, sbp, "plan", sep = " ")
  )

oude_cirkels_buffer <- oude_cirkels %>%
  st_buffer(300)

# buffer nieuwe punten
steekproef_raw <- tar_read(steekproef_thinned, store = targets_store) %>%
  reduce(rbind) %>%
  mutate(openheid_sbp = paste(
    openheid_klasse,
    ifelse(is_sbp,
      "binnen plan",
      "buiten plan"
    )
  ))

cirkels_weidestreek <- steekproef_raw %>%
  st_buffer(300)
```

Er zijn geen punten die overlappen voor minstens 50 % en tot hetzelfde stratum behoren.

```{r}
# welke punten overlappen minstens 50 %
intersect <- st_intersection(oude_cirkels_buffer, cirkels_weidestreek) %>%
  mutate(intersect_area = st_area(.) %>%
    units::drop_units()) %>%
  filter(
    intersect_area >= 0.5 * 300 * 300 * pi, # 50 %
    openheid_sbp == openheid_sbp.1
  ) %>% # zelfde stratum
  select(definitief_punt, pointid, intersect_area) %>%
  st_drop_geometry() %>%
  group_by(pointid) %>%
  filter(intersect_area == max(intersect_area)) %>%
  ungroup()

intersect %>%
  mutate(intersect_prop = intersect_area / (300 * 300 * pi)) %>%
  kable(
    col.names = c("bestaand", "nieuw", "intersect_area", "intersect_prop"),
    digits = 2
  )
```

## Output als KML

We hebben voor deze streek enkel de steekproef, geen reserve punten.

```{r}
steekproef_out <- steekproef %>%
  select(pointid, Naam, openheid_sbp, sample_order, batch,
    zichtbaarheid = cvvi, wegtype = value
  )
```

```{r}
steekproef_out %>%
  st_drop_geometry() %>%
  count(openheid_sbp, batch) %>%
  kable()
```

```{r}
# telpunten
steekproef_out %>%
  st_write(
    dsn = file.path(
      "data",
      "processed",
      "steekproef_weidestreek_telpunten.geojson"
    ),
    delete_dsn = TRUE
  )

steekproef_out %>%
  st_transform(crs = 4326) %>%
  # KML kan niet overweg met NA waarden
  mutate(across(
    .cols = -c(geometry),
    ~ ifelse(is.na(.),
      "",
      .
    )
  )) %>%
  st_write(
    dsn = file.path(
      "data",
      "processed",
      "steekproef_weidestreek_telpunten.kml"
    ),
    delete_dsn = TRUE
  )

# telcirkels
steekproef_out %>%
  st_buffer(dist = 300) %>%
  st_write(
    dsn = file.path(
      "data",
      "processed",
      "steekproef_weidestreek_telcirkels.geojson"
    ),
    delete_dsn = TRUE
  )

steekproef_out %>%
  st_buffer(dist = 300) %>%
  st_transform(crs = 4326) %>%
  # KML kan niet overweg met NA waarden
  mutate(across(
    .cols = -c(geometry),
    ~ ifelse(is.na(.),
      "",
      .
    )
  )) %>%
  st_write(
    dsn = file.path(
      "data",
      "processed",
      "steekproef_weidestreek_telcirkels.kml"
    ),
    delete_dsn = TRUE
  )
```


## Manuele controle

Johannes doet manuele controle van de puntenset.
  
Het resultaat wordt als CSV en KML teruggestuurd. Een eerste kolom `beslissing` wordt toegevoegd met de volgende zaken:

- *behouden*: als punt prima te tellen valt
- *vervangen door reserve*: punt kan niet geteld worden en moet vervangen worden door eerstvolgende punt uit reserveset
- *vervanging*: reservepunt dat dient als vervanging voor geschrapt punt

Een tweede kolom wordt toegevoegd `vervangen door`. Dit is enkel ingevuld bij een geschrapt punt uit de eerste set met de pointid van het punt waardoor het vervangen word uit de reserve set.  
  
Uiteindelijk moeten we tot een CSV komen waarbij enkel de punten *behouden* van de eerste batch en *vervanging* van de reserve batch geüpload worden in Avimap (met tellerscode erbij). Overlappen met reeds getelde MAS punten worden niet meegegeven (0 punten).

```{r, eval=FALSE}
weidestreek_avimap_df <- read_csv(file.path(
  "data",
  "processed",
  "MAS netwerk Vlaanderen- weidestreek_telpunten_final.csv"
)) %>%
  select(-naam, -beschrijving) %>%
  rename("naam" = Naam)

weidestreek_avimap_sf <- st_as_sf(weidestreek_avimap_df,
  wkt = "WKT",
  crs = st_crs(4326)
) %>%
  st_zm() %>%
  st_transform(31370) %>%
  rename("geometry" = WKT)

weidestreek_avimap_sf %>%
  st_write(
    dsn = file.path(
      "data",
      "processed",
      "steekproef_weidestreek_avimap.gpkg"
    ),
    delete_dsn = TRUE
  )

weidestreek_avimap_sf %>%
  st_write(
    dsn = file.path(
      "data",
      "processed",
      "steekproef_weidestreek_avimap.geojson"
    ),
    delete_dsn = TRUE
  )
```

Voor reproduceerbaarheid houden we deze onder versiecontrole met de **git2rdata** package.

```{r, eval=FALSE}
git2rdata::write_vc(weidestreek_avimap_df,
  file = file.path(
    "data",
    "processed",
    "steekproef_weidestreek_avimap"
  ),
  sorting = "pointid"
)
```
