---
title: "Test density estimation and modelling"
author: "Ward Langeraert"
date: "`r Sys.Date()`"
output:
  bookdown::html_document2:
    code_folding: hide
    toc: true
    toc_float: true
    toc_collapsed: true
knit: (function(inputFile, encoding) {
  rmarkdown::render(inputFile, encoding = encoding, output_dir = "../../output/rapporten/markdown/2024") })
editor_options: 
  chunk_output_type: console
---

```{r setup, include=FALSE}
# set up
library(knitr)
opts_chunk$set(
  echo = TRUE,
  warning = FALSE,
  message = FALSE,
  out.width = "100%"
)
opts_knit$set(root.dir = here::here())
```

```{r}
# packages
library(tidyverse)
library(sf)
library(targets)

# Conflicts
conflicted::conflicts_prefer(dplyr::filter)
conflicted::conflicts_prefer(dplyr::select)

# Source
source(here::here("source", "R", "tar_read_sf.R"))

# Paths
mbag_dir <- here::here()
targets_store <- here::here("source", "targets", "data_preparation", "_targets")
```

# Achtergrond

In kader van het meetnet agrarische soorten (MAS), worden vogels en Haas gemonitord volgens een vast protocol. Hierbij geven tellers waarnemingen in vanaf een telpunt tot 300 meter ver. Dit doen ze 4x per jaar. Doordat we de afstand van de teller tot de waarneming kennen, kunnen we de detectiekans per soort schatten en vervolgens de werkelijke densiteit berekenen (incl. onzekerheid).

Het meetnet dekt verschillende strata: landbouwregio’s, soortbeschermingsplan (SBP; binnen of buiten) en openheid landschap (OL: open landschap, HOL: half-open landschap).

We willen de volgende onderzoeksvragen beantwoorden.

- Wat is de detectiekans van de soorten binnen het MAS?
- Wat is de densiteit van soorten binnen het MAS?
  - Per stratum
  - Per landbouwregio
  - Vlaanderen (steekproefkader)
- Hoe is de densiteit van doelsoorten verspreid in Vlaanderen?
- Kunnen we kerngebieden afbakenen voor doelsoorten binnen Vlaanderen?

