---
title: "Vergelijking steekproefkader ABV2.0"
author: "Ward Langeraert"
date: today

format:
  html:
    toc: true
    toc-depth: 3
    toc-location: right
    code-fold: true

editor_options: 
  chunk_output_type: console
---

```{r}
#| warning: false
#| message: false
library(terra) # Working with raster data
library(sf)    # Working with vector data
library(mapview) # Visualise spatial data interactively

# Data wrangling and visualisation
library(tidyverse)
library(INBOtheme)

# Options
conflicted::conflicts_prefer(dplyr::filter)
terraOptions(progress = 0)

# Globals
mbag_dir <- rprojroot::find_root_file(criterion = rprojroot::is_git_root)
cache_dir <- file.path(
  mbag_dir,
  "source", "markdown", "vergelijking_steekproefkader_abv_cache"
)
source(file.path(mbag_dir, "source", "R", "cache_compute.R"))
```

# Doel

Vergelijking van het nieuwe steekproefkader van ABV2.0 voor landbouwgebied met MAS.

- Is er veel overlap? Waar wel/niet? Waarom wel/niet?
- Is er enkel overlap met HOL en OL of ook andere landschapstypes?

# Data inlezen en verkennen

We lezen de voorlopige kaartlaag in van ABV2.0.

```{r}
abv_samplingframe <- rast(file.path(mbag_dir, "data", "abv", "gauss100m.tif"))
strata_abv <- c(
  "bebouwd",
  "bebouwed_groen",
  "water",
  "akker",
  "grasland",
  "bos",
  "duinen/heide",
  "moeras",
  "estuarium",
  "getijdensgebied/overgangswater",
  "gemengd"
)
abv_samplingframe
```

Het bevat de volgende strata: `r strata_abv`.

De kaart ziet er als volgt uit:

```{r}
# Reserve space: legend on top, map underneath
layout(matrix(c(1, 2), nrow = 2), heights = c(1, 5))

# Legend area
par(mar = c(0, 0, 0, 0))
plot.new()

legend(
  "center",
  legend = strata_abv,
  fill = hcl.colors(length(strata_abv), "viridis"),
  ncol = 3,
  bty = "n",
  cex = 0.8
)

# Map area
par(mar = c(4, 4, 2, 2))
plot(
  abv_samplingframe,
  type = "classes",
  levels = strata_abv,
  col = hcl.colors(length(strata_abv), "viridis"),
  legend = FALSE
)
```

We lezen het steekproefkader van MAS in.

```{r}
# Read sampling frame
mas_samplingframe_df <- read_csv(
  file.path(mbag_dir, "data", "steekproefkaders",
            "steekproefkader_mbag_mas.csv"),
  show_col_types = FALSE
)

# Sampling frame to sf
mas_samplingframe_points <- st_as_sf(
  mas_samplingframe_df,
  coords = c("x_coord", "y_coord"),
  crs = unique(mas_samplingframe_df$crs)
)

# Union everything
mas_samplingframe_union <- cache_compute(
  path = cache_dir,
  file = "mas_samplingframe_union",
  expr = {
    mas_samplingframe_circles <- st_buffer(mas_samplingframe_points, 300)
    st_union(
      st_buffer(mas_samplingframe_circles, 300)
    )
  }
)

# Get edge of flanders from ABV raster
raster_edge <- cache_compute(
  path = cache_dir,
  file = "raster_edge",
  expr = {
    as.polygons(
      !is.na(abv_samplingframe),
      dissolve = TRUE
    ) |>
      st_as_sf() |>
      st_boundary() %>%
      filter(max == 1)
  }
)
```

# Vergelijking MAS met ABV2.0
## Steekproefkaders

```{r}
abv_akker_stratum <- abv_samplingframe == which(strata_abv == "akker")
```

We zien gelijkaardige regio's, maar de resolutie van ABV2.0 is veel fijner (10x10 m vs cirkel met radius 300 m).

```{r}
#| fig.height: 7
#| fig.width: 8
# Set up one figure with two maps
par(
  mfrow = c(2, 1),
  mar = c(2, 2, 3, 2),
  oma = c(0, 0, 0, 0)
)

# --- ABV ---
plot(
  st_geometry(raster_edge),
  col = "black",
  border = NA,
  axes = FALSE,
  main = "ABV"
)

plot(
  abv_akker_stratum,
  type = "classes",
  levels = c("rest", "akker"),
  col = c("white", "firebrick"),
  legend = FALSE,
  axes = FALSE,
  add = TRUE
)

# --- MAS ---
plot(
  st_geometry(raster_edge),
  col = "black",
  border = NA,
  axes = FALSE,
  main = "MAS"
)

plot(
  st_geometry(mas_samplingframe_union),
  col = "firebrick",
  border = NA,
  add = TRUE
)

# Shared legend
par(mfrow = c(1, 1), mar = c(0, 0, 0, 0))

legend(
  "right",
  legend = c("rest", "akker"),
  fill = c("white", "firebrick"),
  ncol = 2,
  bty = "n",
  cex = 0.9,
  xpd = TRUE
)
```

```{r}
# ABV raster to sf
abv_akker_sf <- cache_compute(
  path = cache_dir,
  file = "abv_akker_sf",
  expr = {
    abv_akker_stratum |>
      as.polygons(dissolve = TRUE, na.rm = TRUE) |>
      st_as_sf() %>%
      filter(max == 1) %>%
      st_union() %>%
      st_transform(unique(mas_samplingframe_df$crs))
  }
)

# Calculate the three areas
overlap <- st_intersection(abv_akker_sf, mas_samplingframe_union)
abv_only <- st_difference(abv_akker_sf, mas_samplingframe_union)
mas_only <- st_difference(mas_samplingframe_union, abv_akker_sf)

# Convert to sf objects
overlap <- st_as_sf(overlap)
abv_only <- st_as_sf(abv_only)
mas_only <- st_as_sf(mas_only)
```

Dit is duidelijker op een interactieve map.
Het verschil tussen beide is natuurlijk dat het steekproefkader van mas start vanuit een locatie langs een weg.
Het steekproefkader bevat dus zowel mogelijk telpuntlocaties als effectief landbouwgebied.
ABV2.0 bevat enkel effectief landbouwgebied.

```{r}
mapview(
  overlap,
  col.regions = "purple",
  layer.name = "Overlap",
  map.types = c("OpenStreetMap", "Esri.WorldImagery")
) +
  mapview(
    abv_only,
    col.regions = "red",
    layer.name = "ABV only",
    map.types = c("OpenStreetMap", "Esri.WorldImagery")
  ) +
  mapview(
    mas_only,
    col.regions = "green",
    layer.name = "MAS only",
    map.types = c("OpenStreetMap", "Esri.WorldImagery")
  )
```
