---
title: "Vergelijking steekproefkader ABV2.0"
author: "Ward Langeraert"
date: today

format:
  html:
    toc: true
    toc-depth: 3
    toc-location: right
    code-fold: true
    self-contained: true

editor_options: 
  chunk_output_type: console
---

```{r}
#| warning: false
#| message: false
library(terra) # Working with raster data
library(sf)    # Working with vector data

# Data wrangling and visualisation
library(tidyverse)
library(INBOtheme)

# Options
conflicted::conflicts_prefer(dplyr::filter)
terraOptions(progress = 0)

# Globals
mbag_dir <- rprojroot::find_root_file(criterion = rprojroot::is_git_root)
```

# Doel

Vergelijking van het nieuwe steekproefkader van ABV2.0 voor landbouwgebied met MAS.

- Is er veel overlap? Waar wel/niet? Waarom wel/niet?
- Is er enkel overlap met HOL en OL of ook andere landschapstypes?

# Data inlezen en verkennen

We lezen de voorlopige kaartlaag in van ABV2.0.

```{r}
abv_samplingframe <- rast(file.path(mbag_dir, "data", "abv", "gauss100m.tif"))
strata_abv <- c(
  "bebouwd",
  "bebouwed_groen",
  "water",
  "akker",
  "grasland",
  "bos",
  "duinen/heide",
  "moeras",
  "estuarium",
  "getijdensgebied/overgangswater",
  "gemengd"
)
abv_samplingframe
```

Het bevat de volgende strata: `r strata_abv`.

De kaart ziet er als volgt uit:

```{r}
# Reserve space: legend on top, map underneath
layout(matrix(c(1, 2), nrow = 2), heights = c(1, 5))

# Legend area
par(mar = c(0, 0, 0, 0))
plot.new()

legend(
  "center",
  legend = strata_abv,
  fill = hcl.colors(length(strata_abv), "viridis"),
  ncol = 3,
  bty = "n",
  cex = 0.8
)

# Map area
par(mar = c(4, 4, 2, 2))
plot(
  abv_samplingframe,
  type = "classes",
  levels = strata_abv,
  col = hcl.colors(length(strata_abv), "viridis"),
  legend = FALSE
)
```

We lezen het steekproefkader van MAS in.

```{r}
mas_samplingframe_df <- read_csv(
  file.path(mbag_dir, "data", "steekproefkaders",
            "steekproefkader_mbag_mas.csv"),
  show_col_types = FALSE
)
```


```{r}
#| cache: true
mas_samplingframe_points <- st_as_sf(
  mas_samplingframe_df,
  coords = c("x_coord", "y_coord"),
  crs = unique(mas_samplingframe_df$crs)
)
mas_samplingframe_circles <- st_buffer(mas_samplingframe_points, 300)
mas_samplingframe_union <- st_union(st_buffer(mas_samplingframe_circles, 300))
```

```{r}
#| cache: true
raster_edge <- as.polygons(
  !is.na(abv_samplingframe),
  dissolve = TRUE
) |>
  st_as_sf() |>
  st_boundary() %>%
  filter(max == 1)
```

# Vergelijking MAS met ABV2.0
## Steekproefkaders

```{r}
abv_akker_stratum <- abv_samplingframe == which(strata_abv == "akker")
```

We zien gelijkaardige regio's, maar de resolutie van ABV2.0 is veel fijner (10x10 m vs cirkel met radius 300 m).

```{r}
#| fig.height: 7
#| fig.width: 8
# Set up one figure with two maps
par(
  mfrow = c(2, 1),
  mar = c(2, 2, 3, 2),
  oma = c(0, 0, 0, 0)
)

# --- ABV ---
plot(
  st_geometry(raster_edge),
  col = "black",
  border = NA,
  axes = FALSE,
  main = "ABV"
)

plot(
  abv_akker_stratum,
  type = "classes",
  levels = c("rest", "akker"),
  col = c("white", "firebrick"),
  legend = FALSE,
  axes = FALSE,
  add = TRUE
)

# --- MAS ---
plot(
  st_geometry(raster_edge),
  col = "black",
  border = NA,
  axes = FALSE,
  main = "MAS"
)

plot(
  st_geometry(mas_samplingframe_union),
  col = "firebrick",
  border = NA,
  add = TRUE
)

# Shared legend
par(mfrow = c(1, 1), mar = c(0, 0, 0, 0))

legend(
  "right",
  legend = c("rest", "akker"),
  fill = c("white", "firebrick"),
  ncol = 2,
  bty = "n",
  cex = 0.9,
  xpd = TRUE
)
```
