---
title: "Vergelijking steekproefkader ABV2.0"
author: "Ward Langeraert"
date: today

format:
  html:
    toc: true
    toc-depth: 3
    toc-location: right
    code-fold: true

editor_options: 
  chunk_output_type: console
---

```{r}
#| warning: false
#| message: false
library(terra) # Working with raster data
library(sf)    # Working with vector data
library(mapview) # Visualise spatial data interactively

# Data wrangling and visualisation
library(knitr)
library(tidyverse)
library(INBOtheme)

# Options
conflicted::conflicts_prefer(dplyr::filter)
terraOptions(progress = 0)

# Globals
mbag_dir <- rprojroot::find_root_file(criterion = rprojroot::is_git_root)
cache_dir <- file.path(
  mbag_dir,
  "source", "markdown", "vergelijking_steekproefkader_abv_cache"
)
source(file.path(mbag_dir, "source", "R", "cache_compute.R"))
```

# Doel

Vergelijking van het nieuwe steekproefkader van ABV2.0 voor landbouwgebied met MAS.

- Is er veel overlap? Waar wel/niet? Waarom wel/niet?
- Is er enkel overlap met HOL en OL of ook andere landschapstypes?

# Data inlezen en verkennen

We lezen de voorlopige kaartlaag in van ABV2.0.

```{r}
abv_samplingframe <- rast(file.path(mbag_dir, "data", "abv", "gauss100m.tif"))
strata_abv <- c(
  "bebouwd",
  "bebouwed_groen",
  "water",
  "akker",
  "grasland",
  "bos",
  "duinen/heide",
  "moeras",
  "estuarium",
  "getijdensgebied/overgangswater",
  "gemengd"
)
abv_samplingframe
```

Het bevat de volgende strata: `r strata_abv`.

De kaart ziet er als volgt uit:

```{r}
# Reserve space: legend on top, map underneath
layout(matrix(c(1, 2), nrow = 2), heights = c(1, 5))

# Legend area
par(mar = c(0, 0, 0, 0))
plot.new()

legend(
  "center",
  legend = strata_abv,
  fill = hcl.colors(length(strata_abv), "viridis"),
  ncol = 3,
  bty = "n",
  cex = 0.8
)

# Map area
par(mar = c(4, 4, 2, 2))
plot(
  abv_samplingframe,
  type = "classes",
  levels = strata_abv,
  col = hcl.colors(length(strata_abv), "viridis"),
  legend = FALSE
)
```

We lezen het steekproefkader van MAS in.

```{r}
# Read sampling frame
mas_samplingframe_df <- read_csv(
  file.path(mbag_dir, "data", "steekproefkaders",
            "steekproefkader_mbag_mas.csv"),
  show_col_types = FALSE
)

# Sampling frame to sf
mas_samplingframe_points <- st_as_sf(
  mas_samplingframe_df,
  coords = c("x_coord", "y_coord"),
  crs = unique(mas_samplingframe_df$crs)
)

# Union everything
mas_samplingframe_union <- cache_compute(
  path = cache_dir,
  file = "mas_samplingframe_union",
  expr = {
    mas_samplingframe_circles <- st_buffer(mas_samplingframe_points, 300)
    st_union(
      st_buffer(mas_samplingframe_circles, 300)
    )
  }
)

# Get edge of flanders from ABV raster
raster_edge <- cache_compute(
  path = cache_dir,
  file = "raster_edge",
  expr = {
    as.polygons(
      !is.na(abv_samplingframe),
      dissolve = TRUE
    ) |>
      st_as_sf() |>
      st_boundary() %>%
      filter(max == 1)
  }
)
```

# Vergelijking MAS met ABV2.0
## Steekproefkaders

```{r}
abv_akker_stratum <- abv_samplingframe == which(strata_abv == "akker")
```

We zien gelijkaardige regio's, maar de resolutie van ABV2.0 is veel fijner (10 x 10 m versus cirkel met radius 300 m).

```{r}
#| fig.height: 7
#| fig.width: 8
# Set up one figure with two maps
par(
  mfrow = c(2, 1),
  mar = c(2, 2, 3, 2),
  oma = c(0, 0, 0, 0)
)

# --- ABV ---
plot(
  st_geometry(raster_edge),
  col = "black",
  border = NA,
  axes = FALSE,
  main = "ABV"
)

plot(
  abv_akker_stratum,
  type = "classes",
  levels = c("rest", "akker"),
  col = c("white", "firebrick"),
  legend = FALSE,
  axes = FALSE,
  add = TRUE
)

# --- MAS ---
plot(
  st_geometry(raster_edge),
  col = "black",
  border = NA,
  axes = FALSE,
  main = "MAS"
)

plot(
  st_geometry(mas_samplingframe_union),
  col = "firebrick",
  border = NA,
  add = TRUE
)

# Shared legend
par(mfrow = c(1, 1), mar = c(0, 0, 0, 0))

legend(
  "right",
  legend = c("rest", "akker"),
  fill = c("white", "firebrick"),
  ncol = 2,
  bty = "n",
  cex = 0.9,
  xpd = TRUE
)
```

```{r}
# ABV raster to sf
abv_akker_sf <- cache_compute(
  path = cache_dir,
  file = "abv_akker_sf",
  expr = {
    abv_akker_stratum |>
      as.polygons(dissolve = TRUE, na.rm = TRUE) |>
      st_as_sf() %>%
      filter(max == 1) %>%
      st_union() %>%
      st_transform(unique(mas_samplingframe_df$crs))
  }
)
```

```{r}
# Simplification tolerance in CRS units
tol <- 100

# Calculate the three areas
areas <- c("overlap", "abv_only", "mas_only")
for (area in areas) {
  result <- cache_compute(
    path = cache_dir,
    file = area,
    expr = switch(
      area,
      overlap = {
        st_intersection(
          abv_akker_sf,
          mas_samplingframe_union
        ) |>
          st_as_sf()
      },
      abv_only = {
        st_difference(
          abv_akker_sf,
          mas_samplingframe_union
        ) |>
          st_as_sf()
      },
      mas_only = {
        st_difference(
          mas_samplingframe_union,
          abv_akker_sf
        ) |>
          st_as_sf()
      }
    )
  )

  assign(area, result)
}

# Simplify and cache the three areas
for (area in areas) {
  result <- cache_compute(
    path = cache_dir,
    file = paste0(area, "_tol"),
    expr = st_simplify(
      get(area),
      dTolerance = tol,
      preserveTopology = TRUE
    )
  )

  assign(paste0(area, "_tol"), result)
}
```

Dit verschil wordt duidelijker weergegeven op een interactieve kaart, waarin het overlappende gebied en de gebieden die uitsluitend tot het ABV- of MAS-steekproefkader behoren afzonderlijk worden weergegeven.
Voor de visualisatie werden de geometrieën vereenvoudigd met een tolerantie van 100 m.
Hierbij worden kleine details in de begrenzing verwijderd, waardoor de kaart lichter en sneller te laden is.

```{r}
mapview(
  overlap_tol,
  col.regions = "purple",
  layer.name = "Overlap",
  map.types = c("OpenStreetMap", "Esri.WorldImagery")
) +
  mapview(
    abv_only_tol,
    col.regions = "red",
    layer.name = "ABV only",
    map.types = c("OpenStreetMap", "Esri.WorldImagery")
  ) +
  mapview(
    mas_only_tol,
    col.regions = "green",
    layer.name = "MAS only",
    map.types = c("OpenStreetMap", "Esri.WorldImagery")
  )
```

De verschillen in de kaart zijn vooral een gevolg van het feit dat MAS en ABV2.0 vanuit een fundamenteel andere definitie van het steekproefkader vertrekken.
Bij MAS wordt het kader opgebouwd rond potentiële telpuntlocaties: eerst wordt geschikt landbouwgebied afgebakend op basis van onder meer de openheid van het landschap en andere selectiecriteria, waarna langs wegen potentiële telpunten worden geplaatst.
Rond elk potentieel telpunt wordt vervolgens een cirkel met een straal van 300 m als steekproefkader beschouwd.

Bij ABV2.0 wordt het steekproefkader daarentegen rechtstreeks afgeleid uit de beschikbare FLEA-kaartlagen, met een ruimtelijke resolutie van 10 × 10 m.
Het kader bestaat daardoor uitsluitend uit daadwerkelijk als geschikt landbouwgebied gekarteerde cellen.
Er wordt dus niet eerst vanuit potentiële telpunten gewerkt en vervolgens een ruimtelijke buffer rond die punten genomen.

Dit verschil verklaart ook het patroon in de interactieve kaart.
De overlap tussen beide kaders komt overeen met landbouwgebied dat zowel volgens de FLEA-gebaseerde afbakening van ABV2.0 als binnen de 300 m-buffers rond potentiële MAS-telpunten valt.
Het gebied dat enkel in het MAS-kader voorkomt, bestaat daarentegen deels uit de omgeving rond potentiële telpunten die niet noodzakelijk zelf als landbouwgebied is gekarteerd.
Omgekeerd vertegenwoordigt het gebied dat enkel in het ABV2.0-kader voorkomt landbouwgebied dat volgens de FLEA-kaarten wel geschikt is, maar niet binnen 300 m van een potentieel MAS-telpunt valt.

De belangrijkste verschillen:

**MAS only**

- MAS heeft een opvallend groter steekproefkader in de Voerstreek
- MAS zal door de grote radius ook regelmatig met aanliggende bebouwing/rivieren etc. overlappen wat niet het geval is voor ABV2.0
- MAS heeft soms grote oppervlaktes die niet met ABV overlappen in natuurgebieden (bv. Schulensbroek, Natuurreservaat Zwarte Beek - Laren, Kalkense Meersen)

**ABV2.0 only**

- ABV2.0 heeft de grootste verschillen aan de kust
  - Daar zien we ook wel overlap met een vliegtuigbasis en een militaire basis dus dan komt misschien uit de OSM analyse nog tevoorschijn
  - MAS is niet aanwezig in de landbouwstreek van de duinen
- In de kempen zien we opvallend veel kleine fragmenten die niet door MAS overlappen
  - Dat zou eventueel ook te maken kunnen hebben met de openheid van het landschap (het landschap in de kempen is meer gesloten en valt zo uit MAS weg)

## Openheid landschap

Binnen MAS wordt enkel open en halfopen landschap geselecteerd (respectievelijk OL en HOL).
De landschappelijke openheid wordt bepaald als de gemiddelde openheid binnen een straal van 300 m en wordt ingedeeld in vier klassen: open landschap (OL; >86,5°), halfopen landschap (HOL; 77,3–86,5°), halfgesloten landschap (HGL; 71,6–77,3°) en gesloten landschap (GL; <71,6°).
Om na te gaan in hoeverre deze selectie het verschil met ABV2.0 verklaart, onderzoeken we of de gebieden die uitsluitend tot het ABV2.0-steekproefkader behoren, vaker een lagere landschappelijke openheid hebben.

```{r}
openness_300m <- rast(
  file.path(
    mbag_dir, "data", "dem", "openness300m_chm_res25_c300_mean_vlaanderen.tif"
  )
)
openness_300m
```

```{r}
# Convert category thresholds from degrees to radians
ol <- 86.5 * pi / 180
hol <- 77.3 * pi / 180
hgl <- 71.6 * pi / 180

# Convert ABV-only polygon to SpatVector
abv_only_vect <- vect(abv_only)

# Extract raster values and exact fraction of each cell
# abv_only_open <- cache_compute(
#   path = cache_dir,
#   file = "abv_only_open",
#   expr = {
#     terra::extract(
#       openness_300m,
#       abv_only_vect,
#       exact = TRUE
#     )
#   }
# )
test_buffer <- st_buffer(
  st_centroid(abv_only[1, ]),
  10000
)
test_area <- st_intersection(abv_only, test_buffer)

openness_300m_test <- crop(
  openness_300m,
  vect(test_area)
)

# mapview(openness_300m_test) +
#   mapview(test_area, col.regions = "green")

abv_only_open <- terra::extract(
  openness_300m_test,
  vect(test_area),
  exact = TRUE
)

# Assign openness categories
abv_only_open_cat <- abv_only_open |>
  mutate(
    category = case_when(
      focal_sum > ol ~ "OL",
      focal_sum >= hol ~ "HOL",
      focal_sum >= hgl ~ "HGL",
      focal_sum < hgl ~ "GL",
      TRUE ~ "onbekend"
    )
  )

# Calculate area per category
category_area <- abv_only_open_cat |>
  group_by(category) |>
  summarise(
    area_m2 = sum(fraction * 25 * 25),
    .groups = "drop"
  ) |>
  mutate(
    percentage = 100 * area_m2 / sum(area_m2)
  )

sum_closed <- sum(
  category_area$percentage[!category_area$category %in% c("OL", "HOL")]
)

category_area %>%
  kable(digits = 1)
```

In totaal valt `r round(sum_closed, 1)` % van het resterende ABV2.0 steekproefkader buiten OL of HOL.

```{r}
# Define openness categories in radians
abv_open_cat <- classify(
  openness_300m_test,
  rcl = matrix(
    c(
      -Inf, hgl, 4,   # GL
      hgl,  hol, 3,   # HGL
      hol,  ol,  2,   # HOL
      ol,  Inf,  1    # OL
    ),
    ncol = 3,
    byrow = TRUE
  )
)

# Assign category labels
abv_open_cat <- as.factor(abv_open_cat)
levels(abv_open_cat) <- data.frame(
  ID = 1:4,
  category = c("OL", "HOL", "HGL", "GL")
)

# Keep only the ABV-only area
abv_only_open_cat <- mask(
  abv_open_cat,
  vect(test_area)
) %>% as.polygons(
    na.rm = TRUE
  ) |>
  st_as_sf()

mapview(
  abv_only_open_cat,
  zcol = "category",
  layer.name = "Openheid"
)
```

## OSM filters

Binnen MAS hebben we exclusie irrelevante landgebruiken via OpenStreetMap‐data (OSM-data).
Het gaat om de volgende landgebruiken:

<!-- spell-check: ignore:start -->

<table>
  <thead>
    <tr>
      <th>Landgebruik</th>
      <th>OSM-definitie</th>
      <th>OSM-wiki</th>
    </tr>
  </thead>
  <tbody>
    <tr>
      <td>woongebied</td>
      <td><code>landuse = residential</code></td>
      <td><a href="https://wiki.openstreetmap.org/wiki/Tag:landuse%3Dresidential">OSM Wiki</a></td>
    </tr>
    <tr>
      <td>militair terrein</td>
      <td><code>landuse = military</code></td>
      <td><a href="https://wiki.openstreetmap.org/wiki/Tag:landuse%3Dmilitary">OSM Wiki</a></td>
    </tr>
    <tr>
      <td>industriegebied</td>
      <td><code>landuse = industrial</code></td>
      <td><a href="https://wiki.openstreetmap.org/wiki/Tag:landuse%3Dindustrial">OSM Wiki</a></td>
    </tr>
    <tr>
      <td>begraafplaats</td>
      <td><code>landuse = cemetery</code></td>
      <td><a href="https://wiki.openstreetmap.org/wiki/Tag:landuse%3Dcemetery">OSM Wiki</a></td>
    </tr>
    <tr>
      <td>spoorwegemplacement, spoorwegbedding</td>
      <td><code>landuse = railway</code></td>
      <td><a href="https://wiki.openstreetmap.org/wiki/Tag:landuse%3Drailway">OSM Wiki</a></td>
    </tr>
    <tr>
      <td>commercieel</td>
      <td><code>landuse = commercial</code></td>
      <td><a href="https://wiki.openstreetmap.org/wiki/Tag:landuse%3Dcommercial">OSM Wiki</a></td>
    </tr>
    <tr>
      <td>boerenerf</td>
      <td><code>landuse = farmyard</code></td>
      <td><a href="https://wiki.openstreetmap.org/wiki/Tag:landuse%3Dfarmyard">OSM Wiki</a></td>
    </tr>
    <tr>
      <td>park</td>
      <td><code>leisure = park</code></td>
      <td><a href="https://wiki.openstreetmap.org/wiki/Tag:leisure%3Dpark">OSM Wiki</a></td>
    </tr>
    <tr>
      <td>vliegveld</td>
      <td><code>aeroway = aerodrome</code></td>
      <td><a href="https://wiki.openstreetmap.org/wiki/Tag:aeroway%3Daerodrome">OSM Wiki</a></td>
    </tr>
    <tr>
      <td>autosnelweg</td>
      <td><code>highway = motorway</code></td>
      <td><a href="https://wiki.openstreetmap.org/wiki/Tag:highway%3Dmotorway">OSM Wiki</a></td>
    </tr>
    <tr>
      <td>invoegstroken en afritten van autosnelwegen</td>
      <td><code>highway = motorway_link</code></td>
      <td><a href="https://wiki.openstreetmap.org/wiki/Tag:highway%3Dmotorway_link">OSM Wiki</a></td>
    </tr>
  </tbody>
</table>

<!-- spell-check: ignore:end -->

We kijken in hoeverre de de ABV2.0 oppervlakte die niet met MAS overlapt ("ABV2.0 only") hierdoor kan verklaart worden.

> abv only vergelijken met osm filters

## Bijkomende exclusiecriteria
### VITO landgebruikskaart

Een extra exclusiecriterium voor MAS was de VITO 2019 landgebruikskaart.
Hierbij werden enkel potentiële telpunten behouden waar de samenstelling van het landgebruik in een buffer van 300 m rond het punt voldoet aan volgende regel:

- Akker + Grasland > 40% én Grasland + Bos + Struikgewas + Akker > 50%

### Zichtbaarheid

Ook werden enkele punten verwijderd met een slechte zichtbaarheid.
We berekenden zichtbaarheid als een cumulatieve zichtbaarheidsindex, waarbij de waarnemer een bewegingsvrijheid heeft van 25 m rondom het telpunt.

# Conclusie

...
