---
title: "Uitschrijven steekproefkaders MBAG"
author: "Ward Langeraert"
date: "`r Sys.Date()`"
output:
  bookdown::html_document2:
    code_folding: hide
    toc: true
    toc_float: true
    toc_collapsed: true
editor_options: 
  chunk_output_type: console
---

```{r setup, include=FALSE}
# Set up
knitr::opts_chunk$set(
  echo = TRUE,
  message = FALSE,
  warning = FALSE)
knitr::opts_knit$set(
  root.dir = here::here())
```

```{r}
# Packages
library(knitr)
library(tidyverse)
library(sf)
library(targets)
library(nngeo)
library(terra)
library(here)

# Conflicting packages
conflicted::conflicts_prefer(dplyr::filter)
conflicted::conflicts_prefer(dplyr::select)
conflicted::conflicts_prefer(dplyr::lag)

# Source
mbag_dir <- here::here()
data_path <- file.path(mbag_dir, "data", "steekproefkaders")

source(file.path(mbag_dir, "source", "R", "berekening_hulpvariabelen.R"))
source(file.path(mbag_dir, "source", "R", "steekproefkader.R"))
source(file.path(mbag_dir, "source", "R", "steekproeftrekking_nabehandeling.R"))
```

# Doel

We willen voor het MBAG project een duidelijk overzicht van het steekproefkader en de steekproef.
Hiervoor schrijven we voor 4 (groepen van) bestanden weg (als CSV-bestanden):

1.  steekproefkader

2.  gewichten steekproefkader per landbouwregio

3.  steekproef

4.  finale steekproef na manuele controle (punten die effectief zijn geteld)

# Data selectie en preparatie
## Leemstreek & Zandleemstreek

Meetnetontwerp voor deze regio's maakte deel uit van de MAS-pilootstudie.
Data selectie en preparatie voor deze regio's werd reeds gedaan in dat project.
De code vind je in [deze repository](https://github.com/inbo/mas-piloot).
We lezen de CSV-bestanden in.

```{r}
# Load sampling frame
steekproefkader_mbag_piloot <- read.csv(
  file.path(data_path, "steekproefkader_mbag_piloot.csv"))

# Load weights strata
gewichten_ol <- read.csv(file.path(data_path,
                                   "gewichten_oostelijke_leemstreek.csv"))
gewichten_wl <- read.csv(file.path(data_path,
                                   "gewichten_westelijke_leemstreek.csv"))
gewichten_zn <- read.csv(file.path(data_path,
                                   "gewichten_zandleemstreek.csv"))

# Load samples
steekproef_mbag_piloot <- read.csv(
  file.path(data_path, "steekproef_mbag_piloot.csv"))

# Load final samples
steekproef_avimap_mbag_piloot <- read.csv(
  file.path(data_path, "steekproef_avimap_mbag_piloot.csv"))
```

## Kempen, Polders & Zandstreek
### Steekproefkader

Inlezen en preparatie steekproefkader.

```{r}
steekproefkader_za_kp_po_raw <- git2rdata::read_vc(
  file.path(
    "source", "targets", "mas_steekproef_za_kp_po", "output", "steekproefkader")
  )

# Prepare final dataframe
steekproefkader_za_kp_po <- steekproefkader_za_kp_po_raw %>%
  mutate(sbp = ifelse(is_sbp, "binnen", "buiten"),
         crs = 31370) %>%
  select(pointid, regio = Naam, area_prop_sb, openheid_klasse, sbp, x_coord = X,
         y_coord = Y, crs) %>%
  filter(openheid_klasse %in% c("OL", "HOL"))
```

```{r}
head(steekproefkader_za_kp_po) %>%
  kable(digits = 2)
```

### Gewichten steekproefkader

Zandstreek.

```{r}
steekproefkader_za <- steekproefkader_za_kp_po %>%
  filter(regio == "Zandstreek")

gewichten_za <- steekproefkader_za %>%
  count(regio, openheid_klasse, sbp) %>%
  group_by(openheid_klasse) %>%
  mutate(prop_openheid = sum(n) / nrow(steekproefkader_za)) %>%
  group_by(sbp) %>%
  mutate(prop_sbp = sum(n) / nrow(steekproefkader_za)) %>%
  ungroup() %>%
  mutate(prop = n / nrow(steekproefkader_za))

gewichten_za %>%
  kable(digits = 5)
```

Kempen.

```{r}
steekproefkader_kp <- steekproefkader_za_kp_po %>%
  filter(regio == "Kempen")

gewichten_kp <- steekproefkader_kp %>%
  count(regio, openheid_klasse, sbp) %>%
  group_by(openheid_klasse) %>%
  mutate(prop_openheid = sum(n) / nrow(steekproefkader_kp)) %>%
  group_by(sbp) %>%
  mutate(prop_sbp = sum(n) / nrow(steekproefkader_kp)) %>%
  ungroup() %>%
  mutate(prop = n / nrow(steekproefkader_kp))

gewichten_kp %>%
  kable(digits = 5)
```

Polders.

```{r}
steekproefkader_po <- steekproefkader_za_kp_po %>%
  filter(regio == "Polders")

gewichten_po <- steekproefkader_po %>%
  count(regio, openheid_klasse, sbp) %>%
  group_by(openheid_klasse) %>%
  mutate(prop_openheid = sum(n) / nrow(steekproefkader_po)) %>%
  group_by(sbp) %>%
  mutate(prop_sbp = sum(n) / nrow(steekproefkader_po)) %>%
  ungroup() %>%
  mutate(prop = n / nrow(steekproefkader_po))

gewichten_po %>%
  kable(digits = 5)
```

### Steekproef

Inlezen en preparatie steekproef.

```{r}
steekproef_za_kp_po_raw <- git2rdata::read_vc(
  file.path(
    "source", "targets", "mas_steekproef_za_kp_po", "output", "steekproef")
  )

# Prepare final dataframe
steekproef_za_kp_po <- steekproef_za_kp_po_raw %>%
  st_drop_geometry() %>%
  mutate(sbp = ifelse(is_sbp, "binnen", "buiten"),
         crs = 31370) %>%
  select(pointid, sample_order, batch, regio = Naam, area_prop_sb,
         openheid_klasse, sbp, x_coord = X, y_coord = Y, crs)
```

```{r}
head(steekproef_za_kp_po) %>%
  kable(digits = 2)
```

### Finale steekproef na manuele controle

Inlezen en preparatie finale steekproef na manuele controle

1. in uncut in vervanging id kijken voor oude punten met volgnr <= 50
2. in final kijken voor finale punten
3. samenvoegen

```{r}
mbag_punten_path <- file.path(mbag_dir, "data", "processed")

oud_zandstreek <- read.csv(
  file.path(
    mbag_punten_path,
    "MAS netwerk Vlaanderen- steekproef_zandstreek_telpunten_uncut.csv")) %>%
  filter(sample_order <= 50,
         !startsWith(vervanging_id, "Zn") & vervanging_id != "") %>%
  select(regio = Naam, pointid = vervanging_id, openheid_sbp)

oud_kempen <- read.csv(
  file.path(
    mbag_punten_path,
    "MAS netwerk Vlaanderen- steekproef_kempen_telpunten_uncut.csv")) %>%
  filter(sample_order <= 50,
         !startsWith(vervanging_id, "Km") & vervanging_id != "") %>%
  select(regio = Naam, pointid = vervanging_id, openheid_sbp)

oud_polders <- read.csv(
  file.path(
    mbag_punten_path,
    "MAS netwerk Vlaanderen- steekproef_polders_telpunten_uncut.csv")) %>%
  filter(sample_order <= 50,
         !startsWith(vervanging_id, "Pl") & vervanging_id != "") %>%
  select(regio = Naam, pointid = vervanging_id, openheid_sbp)

oude_punten_za_kp_po <- bind_rows(
    oud_zandstreek,
    oud_kempen,
    oud_polders
  ) %>%
  left_join(steekproef_za_kp_po)

oude_punten_za_kp_po
```

> Probleem! Sommige oude telpunten zaten niet in steekproef. Wat is er misgelopen?
> Johannes heeft deze handmatig toegevoegd. Zie mail 13 maart 2024 15:13 ...

We voegen de locaties toe aan de oude punten.

```{r}
extra_oude_punten <- st_read(
  path_to_existing(file = "avimap_601_0_MAS_Vlaanderen_telpunten_xy.shp")
  ) %>%
  distinct(naam, geometry) %>%
  st_transform(31370) %>%
  mutate(x_coord = st_coordinates(.data$geometry)[, 1],
         y_coord = st_coordinates(.data$geometry)[, 2])

oude_punten_za_kp_po_sf <- oude_punten_za_kp_po %>%
  filter(is.na(x_coord)) %>%
  select(-x_coord, -y_coord) %>%
  inner_join(extra_oude_punten, by = join_by(pointid == naam)) %>%
  mutate(crs = 31370) %>%
  st_sf()
```

We berekenen de sbp variabele.

```{r}
perimeters_za_kp_po <- st_read(path_to_perimeters("za_kp_po_perimeters.gpkg"))
sbp_akkervogels <- lapply(perimeters_za_kp_po$Naam, function(regio) {
  read_sbp_akkervogels(
      path = path_to_sbp_akkervogels(file = "akkervogelgebieden2022.shp"),
      gebied = perimeters_za_kp_po %>% filter(Naam == regio),
      path_extra_soorten = path_to_sbp_akkervogels(
        file = "sbp_overige_soorten.shp"),
      extra_soorten = c("hamster",
                        "bruine kiekendief",
                        "zomertortel", 
                        "grauwe kiekendief")
      )
})

sbp_akkervogels_joined <- do.call(rbind.data.frame, sbp_akkervogels)

oude_punten_sbp <- oude_punten_za_kp_po_sf %>%
  mutate(
    is_sbp = st_intersects(.data$geometry,
                           st_union(sbp_akkervogels_joined),
                           sparse = FALSE) %>%
           as.logical(),
    sbp = ifelse(.data$is_sbp, "binnen", "buiten")
  ) %>%
  select(-is_sbp)
```

We berekenen de openheid variabele:

```{r}
ol <- lapply(perimeters_za_kp_po$Naam, function(regio) {
  selectie_openheid(
      gebied = perimeters_za_kp_po %>%
        filter(Naam == regio),
      ol_strata = c("OL")
    ) %>%
    mutate(openheid_klasse = "OL")
})

hol <- lapply(perimeters_za_kp_po$Naam, function(regio) {
  selectie_openheid(
      gebied = perimeters_za_kp_po %>%
        filter(Naam == regio),
      ol_strata = c("HOL")
    ) %>%
    mutate(openheid_klasse = "HOL")
})

ol_hol <- rbind(do.call(rbind.data.frame, ol),
                do.call(rbind.data.frame, hol)) %>%
  select(openheid_klasse)


extra_oude_punten_full <- oude_punten_sbp %>%
  select(-openheid_klasse) %>%
  st_join(ol_hol)
```

```{r}
extra_oude_punten_full %>%
  st_drop_geometry() %>%
  mutate(openheid_sbp2 = paste(openheid_klasse, sbp, "plan"),
         test = openheid_sbp == openheid_sbp2) %>%
  select(regio, pointid, openheid_sbp, openheid_sbp2, test)
```

Van 3 van de 7 punten komt het stratum (`openheid_sbp2`) niet overeen met het originele punt (`openheid_sbp`).

We berekenen overlap voor de punten:
- "Zn_63159.9" vervangen door "Maaibos"
- "Pl_13942.1" vervangen door "VL0048"
- "Pl_11796.2.5" vervangen door "Pl_1188.2", en "Pl_1188.2" daarna door "Beerpolder"
- "Pl_31984.3" vervangen door "Grote Geule"
- "Pl_31984.3" vervangen door "DP KC"
- "Pl_2761.2.1" vervangen door "NAP C"
- "Pl_5258.6" vervangen door "Casteleynstraat"

```{r}
original_point <- steekproef_za_kp_po %>%
  filter(pointid %in% c("Zn_63159.9", "Pl_13942.1", "Pl_1188.2", "Pl_2797.5",
                        "Pl_31984.3", "Pl_2761.2.1", "Pl_5258.6")) %>%
  st_as_sf(coords = c("x_coord", "y_coord"), crs = 31370) %>%
  st_buffer(300) %>%
  mutate(openheid_sbp = paste(openheid_klasse, sbp, "plan")) %>%
  select(pointid, openheid_sbp)

replacement_point <- extra_oude_punten_full %>%
  mutate(openheid_sbp2 = paste(openheid_klasse, sbp, "plan")) %>%
  filter(pointid %in% c("Maaibos", "VL0048", "Beerpolder", "Grote Geule",
                        "DP KC", "NAP C", "Casteleynstraat")) %>%
  st_buffer(300) %>%
  select(pointid, openheid_sbp2)

st_intersection(original_point, replacement_point) %>%
  mutate(intersect_area = st_area(.) %>% units::drop_units(),
         perc_overlap = intersect_area / (300 * 300 * pi)) %>%
  st_drop_geometry() %>%
  select(original = pointid, replacement = pointid.1,
         original_stratum = openheid_sbp, replacement_stratum = openheid_sbp2,
         perc_overlap) %>%
  mutate(zelfde_stratum = ifelse(original_stratum == replacement_stratum,
                                 "ja", "nee"),
         overlap_meer50perc = ifelse(perc_overlap >= 0.5, "ja", "nee"),
         geldig = ifelse(zelfde_stratum == "ja" & overlap_meer50perc == "ja",
                         "ja", "nee")) %>%
  kable()
```

Geen van deze zijn geldige punten.


We lezen ouden en nieuwe telpunten in.

```{r}
# Prepare extra existing locations
avimap_za_kp_po_extra <- extra_oude_punten_full %>%
  st_drop_geometry() %>%
  bind_rows(oude_punten_za_kp_po %>% filter(!is.na(x_coord))) %>%
  select(all_of(colnames(steekproef_za_kp_po)))

# Prepare selected new locations
zandstreek_avimap <- read.csv(
  file.path(
    mbag_punten_path,
    "MAS netwerk Vlaanderen- steekproef_zandstreek_telpunten-final.csv"))

kempen_avimap <- read.csv(
  file.path(
    mbag_punten_path,
    "MAS netwerk Vlaanderen- steekproef_kempen_telpunten-final.csv"))

polders_avimap <- read.csv(
  file.path(
    mbag_punten_path,
    "MAS netwerk Vlaanderen- steekproef_polders_telpunten-final.csv"))

avimap_za_kp_po_final <- bind_rows(
  zandstreek_avimap,
  kempen_avimap,
  polders_avimap
)
```

We voegen deze oude punten samen met de nieuwe punten.

> Punten uit steekproefkader genomen in plaats van vervangpunten?

Km_45192.7 was oorspronkelijk VL0432? Km_45192.7 is geteld maar zit niet in steekproef
Km_14981.5 was oorspronkelijk VL0005? Km_14981.5 is geteld maar zit niet in steekproef

> voorlopig weglaten

```{r}
steekproef_avimap_za_kp_po <- avimap_za_kp_po_final %>%
  select(pointid, regio = Naam) %>%
  filter(!pointid %in% c("Km_45192.7", "Km_14981.5")) %>%
  inner_join(steekproef_za_kp_po, by = join_by(pointid, regio)) %>%
  bind_rows(avimap_za_kp_po_extra)
```

Hoe ziet de dataset eruit?

```{r}
head(steekproef_avimap_za_kp_po) %>%
  kable(digits = 2)
```

Hoeveel punten hebben we per stratum?

```{r}
steekproef_avimap_za_kp_po %>%
  count(regio, openheid_klasse, sbp) %>%
  group_by(regio) %>%
  mutate(tot_regio = sum(n)) %>%
  ungroup() %>%
  kable()
```

> ???

```
data %>% st_drop_geometry() %>% distinct(plotnaam) %>% filter(grepl("^Km", plotnaam))
```

## Weidestreek
### Steekproefkader

Inlezen en preparatie steekproefkader.

```{r}
steekproefkader_weidestreek_raw <- git2rdata::read_vc(
  file.path(
    "source", "targets", "mas_steekproef_weidestreek", "output", "steekproefkader")
  )

# Prepare final dataframe
steekproefkader_weidestreek <- steekproefkader_weidestreek_raw %>%
  mutate(Naam = "Weidestreek",
         sbp = ifelse(is_sbp, "binnen", "buiten"),
         crs = 31370) %>%
  select(pointid, regio = Naam, area_prop_sb, openheid_klasse, sbp, x_coord = X,
         y_coord = Y, crs) %>%
  filter(openheid_klasse %in% c("OL", "HOL"))
```

```{r}
head(steekproefkader_weidestreek) %>%
  kable(digits = 2)
```

### Gewichten steekproefkader

```{r}
gewichten_wd <- steekproefkader_weidestreek %>%
  count(regio, openheid_klasse, sbp) %>%
  group_by(openheid_klasse) %>%
  mutate(prop_openheid = sum(n) / nrow(steekproefkader_weidestreek)) %>%
  group_by(sbp) %>%
  mutate(prop_sbp = sum(n) / nrow(steekproefkader_weidestreek)) %>%
  ungroup() %>%
  mutate(prop = n / nrow(steekproefkader_weidestreek))

gewichten_wd %>%
  kable(digits = 5)
```

### Steekproef

Inlezen en preparatie steekproef.

```{r}
steekproef_weidestreek_raw <- git2rdata::read_vc(
  file.path(
    "source", "targets", "mas_steekproef_weidestreek", "output", "steekproef")
  )

# Prepare final dataframe
steekproef_weidestreek <- steekproef_weidestreek_raw %>%
  st_drop_geometry() %>%
  mutate(Naam = "Weidestreek",
         sbp = ifelse(is_sbp, "binnen", "buiten"),
         crs = 31370) %>%
  select(pointid, sample_order, batch, regio = Naam, area_prop_sb,
         openheid_klasse, sbp, x_coord = X, y_coord = Y, crs)
```

```{r}
head(steekproef_weidestreek) %>%
  kable(digits = 2)
```

### Finale steekproef na manuele controle

Inlezen en preparatie finale punten die in avimap zijn ingevoerd.

```{r}
weidestreek_avimap <- read.csv(
  file.path(
    mbag_punten_path,
    "MAS netwerk Vlaanderen- weidestreek_telpunten_final.csv"))

steekproef_avimap_weidestreek <-  weidestreek_avimap %>%
  select(pointid) %>%
  mutate(regio = "Weidestreek") %>%
  inner_join(steekproef_weidestreek, by = join_by(pointid, regio)) 
```

```{r}
head(steekproef_avimap_weidestreek) %>%
  kable(digits = 2)
```

# Uitschrijven datasets

> zandleemstreek, zandstreek zelfde pointids
> weidestreek pointids

Dubbels in steekproef.

```{r}
bind_rows(
    steekproef_mbag_piloot,
    steekproef_za_kp_po,
    steekproef_weidestreek) %>%
  count(pointid) %>%
  filter(n > 1)
```

Geen dubbels in finale punten.

```{r}
bind_rows(
    steekproef_avimap_mbag_piloot,
    steekproef_avimap_za_kp_po,
    steekproef_avimap_weidestreek) %>%
  count(pointid) %>%
  filter(n > 1)
```

> arrange alles op logische manier

```{r}
dir.create(here("data", "steekproefkaders"), showWarnings = FALSE)
```

## Steekproefkader

Dit is een CSV-bestand van alle steekproefkaders.

```{r}
bind_rows(
    steekproefkader_mbag_piloot,
    steekproefkader_za_kp_po,
    steekproefkader_weidestreek) %>%
  arrange(regio, openheid_klasse, sbp, pointid) %>%
  write_csv(here("data", "steekproefkaders", "steekproefkader_mbag_mas.csv"))
```

## Gewichten steekproefkader

Dit zijn aparte CSV-bestanden voor elke regio.

```{r}
write_csv(gewichten_za, 
          here("data", "steekproefkaders",
               "gewichten_zandstreek.csv"))
write_csv(gewichten_kp, 
          here("data", "steekproefkaders",
               "gewichten_kempen.csv"))
write_csv(gewichten_po, 
          here("data", "steekproefkaders",
               "gewichten_polders.csv"))
write_csv(gewichten_wd, 
          here("data", "steekproefkaders",
               "gewichten_weidestreek.csv"))
```

## Steekproef

Dit is een CSV-bestand van alle steekproeven.

```{r}
bind_rows(
    steekproef_mbag_piloot,
    steekproef_za_kp_po,
    steekproef_weidestreek) %>%
  arrange(regio, openheid_klasse, sbp, pointid) %>%
  write_csv(here("data", "steekproefkaders", "steekproef_mbag_mas.csv"))
```

## Finale steekproef na manuele controle

Dit is een CSV-bestand van alle finale telpunten.

```{r}
bind_rows(
    steekproef_avimap_mbag_piloot,
    steekproef_avimap_za_kp_po,
    steekproef_avimap_weidestreek) %>%
  arrange(regio, openheid_klasse, sbp, pointid) %>%
  write_csv(here("data", "steekproefkaders", "steekproef_avimap_mbag_mas.csv"))
```
