---
title: "Densiteitsschattingen via distance sampling Bilzen"
author: "Ward Langeraert"
date: "`r Sys.Date()`"
output:
  bookdown::html_document2:
    code_folding: hide
    toc_depth: 4
    toc: true
    toc_float: true
    toc_collapsed: true
editor_options: 
  chunk_output_type: console
---

```{r setup, include=FALSE}
# set up
library(knitr)
opts_chunk$set(
  echo = TRUE,
  warning = FALSE,
  message = FALSE,
  out.width = "100%"
)
opts_knit$set(root.dir = here::here())
```


```{r}
# packages
library(tidyverse)
library(targets)
library(sf)
library(Distance)

library(INBOtheme)
theme_set(theme_inbo(transparent = TRUE))

# Conflicts
conflicted::conflicts_prefer(dplyr::filter)
conflicted::conflicts_prefer(dplyr::select)

# Paths
mbag_dir <- rprojroot::find_root_file(criterion = rprojroot::is_git_root)

# Source functions
source(file.path(mbag_dir, "source", "R", "tar_read_ds.R"))
source(file.path(mbag_dir, "source", "R", "plot_pdf_per_cat.R"))
source(file.path(mbag_dir, "source", "R", "plot_detection_curve.R"))
```

# Doel

We berekenen de densiteit van akkervogels in Bilzen door rekening te houden met de detectiekans.
Dit doen we via *distance sampling*.

```{r}
species_list <- sort(
  c(
    "Geelgors",
    "Gele Kwikstaart",
    "Grasmus",
    "Graspieper",
    "Kneu",
    "Ringmus",
    "Torenvalk",
    "Veldleeuwerik",
    "Witte Kwikstaart"
  )
)

distance_data <- tar_read("distance_data")
year_list <- 2022:max(distance_data$jaar)
```

We selecteren de volgende soorten: `r species_list`.

# Methoden
## Data preparatie

## Densiteitsschattingen
Voor het berekenen van abundanties en densiteiten maken we gebruik van *distance sampling*.
Het statistische kader werd uitgebreid besproken in het rapport van het pilootproject ([10.21436/inbor.126766638](https://doi.org/10.21436/inbor.126766638)) en wordt hier niet herhaald.
In het kort komt het er op neer dat de detectiekans wordt berekend op basis van de afstanden waarop individuen werden gezien.
De detectiekans kan afhankelijk zijn van categorische variabelen (bv. openheid landschap, regio).
De detectiekans wordt dan gebruikt om voor de geziene aantallen te corrigeren (bv. 2 individuen met een detectiekans van 0.5 wordt een schatting van 2 / 0.5 = 4 individuen).
De geschatte abundanties worden dan geëxtrapoleerd naar het steekproefkader door rekening te houden met de oppervlaktes van de bezochte telcirkels en het steekproefkader (per stratum en per landbouwregio en voor heel Vlaanderen).
In deze paragraaf overlopen we de belangrijkste stappen aan van het analyseproces.

### Data preparatie

**1.** Voorbereiden gebiedslagen voor extrapolatie

We maken een uitspraak over het landbouwgebied in Bilzen (rood):

```{r}
region_sf <- tar_read("region_sf")
region_sf %>%
  st_drop_geometry() %>%
  select("regio", "Area") %>%
  rename("oppervlakte (km²)" = "Area") %>%
  kable(digits = 3)
```

```{r, message=FALSE}
bilzen_sf <- tar_read("bilzen_sf")
# Visualisation
mapview::mapview(
  region_sf,
  col.regions = "firebrick",
  layer = "Landbouwgebied"
) +
  mapview::mapview(
    bilzen_sf,
    col.regions = "black",
    color = "black",
    alpha.regions = 0,
    lwd = 2,
    layer = "Bilzen"
  )
```

**2.** Filter van broedcodes

We behouden enkel broedcodes > 0.

**3.** Filter van broedperiodes

We behouden enkel data van telperiodes die volledig binnen broedperiodes van de soorten vallen.

```{r}
tar_read("breeding_dates") %>%
  filter(soort %in% species_list) %>%
  kable()
```

**4.** Gebruik van aantallen

Voor het fitten van de detectiecurve en dus de berekening van de detectiekans gebruiken we alle observaties.
Voor het berekenen van de abundanties (en dus ook de densiteiten) gebruiken we enkel de maxima per telpunt over de overgebleven telperiodes heen.

### Model specificatie

**1.** Model per soort per jaar

We fitten aparte modellen per soort per jaar.
De resultaten kunnen achteraf samengevoegd worden in tabellen of figuren.

**2.** Specificatie densiteitscurve

Voor de densiteitscurve onderzoeken we de fit van zowel de *half-normal* als *hazard-rate* sleutelfuncties.

We onderzoeken de afhankelijk van de detectiekans van verschillende variabelen op basis van de volgende formules voor de schaalparameter.

```{r}
tar_read_ds("formulae", species = "Veldleeuwerik")
```

**3.** Stratum- en regiomodellen

We fitten alle combinaties van sleutelfuncties en formules op de data
Via model selectie wordt het optimale model geselecteerd voor de detectiecurve.

### Model selectie en model fit

**1.** Model selectie

We vergelijken de AIC waardes tussen de verschillende modellen.
We selecteren het model met de laagste AIC waarde tenzij er een model is die minder op minder dan 2 verschilt in AIC en een lager aantal parameters heeft.

**2.** Model fit

We bekijken achteraf model fit van het finale model.
Hier wordt geen geautomatiseerde selectie op toegepast.

# Resultaten

We rapporteren de berekende detectiekansen met hun onzekerheid.
We rapporteren 95 % betrouwbaarheidsintervallen ervan uitgaande dat deze een [bètaverdeling](https://nl.wikipedia.org/wiki/B%C3%A8taverdeling) volgen (op basis van gemiddelde en standaardfout).

We rapporteren de berekende abundanties en densiteiten met 95 % betrouwbaarheidsintervallen per soort per jaar.

```{r, results='asis'}
for (sp in species_list) {
  params <- list(
    species = sp,
    years = year_list
  )
  out <- capture.output({
    child <- knitr::knit_child(
      file.path(here::here(), "ds_per_species.Rmd"),
      envir = knit_global()
    )
  })
  cat(child, sep = "\n")
}
```
