### `r params$year`
#### Data exploratie

We selecteren de gefilterde data broedcode > 0 en binnen broedseizoen.

```{r}
filtered_distance_df <- tar_read_ds("filtered_breeding_date", params$species,
                                    start_year = 2022)
```

We kijken naar het aantal broedparen per regio per broedcode.

```{r}
filtered_distance_df %>%
  filter(jaar == params$year) %>%
  ggplot(aes(x = periode_in_jaar, fill = factor(wrntype))) +
  geom_bar() +
  labs(x = "Telperiode", y = "Aantal broedparen", fill = "Broedcode",
       title = params$year)
```

We kijken naar het aantal broedparen per stratum.

```{r}
filtered_distance_df %>%
  filter(jaar == params$year) %>%
  mutate(strat = paste(openheid_klasse, sbp, sep = " - ")) %>%
  ggplot(aes(x = periode_in_jaar, fill = strat)) +
  geom_bar() +
  labs(x = "Telperiode", y = "Aantal broedparen", fill = "Stratum",
       title = params$year)
```

We kijken naar de verdeling van de afstanden.

```{r}
filtered_distance_df %>%
  filter(jaar == params$year) %>%
  mutate(strat = paste(openheid_klasse, sbp, sep = " - ")) %>%
  ggplot(aes(x = distance2plot, fill = strat)) +
  geom_histogram() +
  labs(x = "Afstand (m)", y = "Aantal broedparen", fill = "Stratum",
       title = params$year)
```

#### Model selectie

```{r}
final_model <- tar_read_ds("model_selection", params$species, params$year,
                           start_year = 2022)
f <- final_model$ddf$ds$aux$ddfobj$scale$formula
key <- ifelse(
  final_model$ddf$ds$aux$ddfobj$type == "hn",
  "half-normal",
  "hazard-rate"
)
```

We selecteren het model met de `r key` sleutelfunctie en formule `r f`.

```{r}
tar_read_ds("aic_comparison", params$species, params$year,
            start_year = 2022) %>%
  select(-species, -year) %>%
  filter(`Delta AIC` <= 10) %>% # only show low AIC models
  kable(digits = 3)
```

#### Model fit

We kijken naar de model fit van het finale model.

```{r}
par(mfrow = c(1, 2))
gof_ds(final_model)
plot(final_model, pdf = TRUE, showpoints = TRUE)
par(mfrow = c(1, 1))
```

#### Detectiekansen

Detectiekansen:

```{r}
tar_read_ds("detection_probabilities", params$species, start_year = 2022) %>%
  filter(year == params$year) %>%
  select(-species, -year) %>%
  select(where(function(x) !any(is.na(x)))) %>% # Remove NA columns
  relocate("estimate_p", "se_p", "ll_beta", "ul_beta", .after = last_col()) %>%
  kable(digits = 3)
```

The detectiecurve(s) ziet/zien er uit als volgt.
De stippellijn duidt de gemiddelde detectiecurve aan.

```{r}
plot_detection_curve(
  final_model,
  show_data = TRUE,
  plot_average_fit = TRUE,
  plot_covariate_fit = TRUE
) +
  scale_y_continuous(limits = c(0, NA), breaks = seq(0, 100, by = 0.25)) +
  labs(x = "Distance (m)", y = "Detection probability") +
  theme_minimal() +
  theme(
    legend.background = element_rect(fill = "white", color = "darkgrey"),
    legend.margin = margin(6, 6, 6, 6),
    legend.position = "bottom"
  )
```
