---
title: "Distance sampling targets pipeline"
author: "Ward Langeraert"
date: "`r Sys.Date()`"
output:
  bookdown::html_document2:
    code_folding: hide
    toc_depth: 4
    toc: true
    toc_float: true
    toc_collapsed: true
editor_options: 
  chunk_output_type: console
---

```{r setup, include=FALSE}
# set up
library(knitr)
opts_chunk$set(
  echo = TRUE,
  warning = FALSE,
  message = FALSE,
  out.width = "100%"
)
opts_knit$set(root.dir = here::here())
```


```{r}
# packages
library(tidyverse)
library(targets)
library(sf)
library(Distance)

library(INBOtheme)
theme_set(theme_inbo(transparent = TRUE))

# Conflicts
conflicted::conflicts_prefer(dplyr::filter)
conflicted::conflicts_prefer(dplyr::select)

# Paths
mbag_dir <- rprojroot::find_root_file(criterion = rprojroot::is_git_root)

# Source functions
source(file.path(mbag_dir, "source", "R", "tar_read_ds.R"))
source(file.path(mbag_dir, "source", "R", "plot_pdf_per_cat.R"))
source(file.path(mbag_dir, "source", "R", "plot_detection_curve.R"))
```

# Doel

We berekenen de densiteit van Haas in Vlaanderen per stratum en landbouwregio door rekening te houden met de detectiekans.
Dit doen we via 'distance sampling'.
Ten slotte bouwen we een voorspellend spatiaal model om een verspreidingskaart te maken.

```{r}
species_list <- sort(
  c(
    "Haas"
  )
)

distance_data <- tar_read("distance_data")
year_list <- 2023:max(distance_data$jaar)
```

# Methoden

Voor het berekenen van abundanties en densiteiten maken we gebruik van 'distance sampling'.
Het statistische kader werd uitgebreid besproken in het rapport van het pilootproject ([10.21436/inbor.126766638](https://doi.org/10.21436/inbor.126766638)) en wordt hier niet herhaald.
In het kort komt het er op neer dat de detectiekans wordt berekend op basis van de afstanden waarop individuen werden gezien.
De detectiekans kan afhankelijk zijn van categorische variabelen (bv. openheid landschap, regio).
De detectiekans word dan gebruikt om geziene aantallen te corrigeren (bv. 2 individuen met een detectiekans van 0.5 wordt een schatting van 2 / 0.5 = 4 individuen).
De geschatte abundanties worden dan geëxtrapoleerd het steekproefkader door rekening te houden met de oppervlaktes van de bezochte telcirkels en het steekproefkader (per stratum en per landbouwregio en voor heel Vlaanderen).
In deze paragraaf overlopen we de belangrijkste stappen aan van het analyseproces.

## Data preparatie

**1.** Voorbereiden gebiedslagen voor extrapolatie

We willen schattingen per stratum (binnen en buiten SBP, OL en HOL) en per landbouwregio en over heel Vlaanderen.
De strata kunnen overlappen binnen een regio. Daardoor hebben we twee lagen die van belang zijn.

Per stratum:

```{r}
tar_read("strata_sf") %>%
  st_drop_geometry() %>%
  rename("oppervlakte (km²)" = "Area") %>%
  kable(digits = 3)
```

Per regio:

```{r}
region_sf <- tar_read("region_sf")
region_sf %>%
  st_drop_geometry() %>%
  mutate(`totale oppervlakte (km²)` = sum(Area)) %>%
  rename("oppervlakte (km²)" = "Area") %>%
  kable(digits = 3)
```

```{r, message=FALSE}
# Visualisation
region_sf %>%
  ggplot() +
  geom_sf(aes(fill = regio)) +
  labs(fill = "") +
  theme(legend.position = "bottom")
```

**2.** Filter van broedcodes

Niet van toepassing bij Haas.

**3.** Filter van broedperiodes

Niet van toepassing bij Haas.

**4.** Gebruik van aantallen

Voor het fitten van de detectiecurve en dus de berekening van de detectiekans gebruiken we alle observaties.
Voor het berekenen van de abundanties (en dus ook de densiteiten) gebruiken we enkel de maxima per telpunt over de overgebleven telperiodes heen.

## Model specificatie

**1.** Model per soort per jaar

We fitten aparte modellen per soort per jaar.
De resultaten kunnen achteraf samengevoegd worden in tabellen of figuren.

**2.** Specificatie densiteitscurve

Voor de densiteitscurve onderzoeken we de fit van zowel de 'half-normal' als 'hazard-rate' sleutelfuncties.

We onderzoeken de afhankelijk van de detectiekans van verschillende variabelen op basis van de volgende formules voor de schaalparameter.

```{r}
tar_read_ds("formulae", species = "Haas")
```

Stratum is hetzelfde als de drievoudige interactie `regio*sbp*openheid`, behalve dat Weidestreek een apart stratum is en niet wordt opgesplitst volgens SBP of openheidsklasse.

> In de toekomst moeten we onderzoeken hoe we per soort specifieke formules kunnen gebruiken op basis van aantal data per stratum. Nu worden voor elke soort alle formules geprobeerd op basis van alle data, maar deze aanpak zouden we nog verder kunnen verfijnen.

**3.** Stratum- en regiomodellen

We fitten eerst alle combinaties van sleutelfuncties en formules op de stratumdata.
Via model selectie (zie volgende paragraaf) wordt het optimale model geselecteerd voor de detectiecurve.

We gebruiken dit finale model dan vervolgens voor de regiodata.
Hier moeten we dus maar 1 model fitten omdat de detectiekans hetzelfde is, maar de extrapolatie is anders omdat we hier geïnteresseerd zijn in schattingen op regioniveau.
Uit dit model wordt ook het totaal op Vlaams niveau gehaald.

## Model selectie en model fit

**1.** Model selectie

We vergelijken de AIC waardes tussen de verschillende modellen.
We selecteren het model met de laagste AIC waarde tenzij er een model is die minder op minder dan 2 verschilt in AIC en een lager aantal parameters heeft.

**2.** Model fit

We bekijken achteraf model fit van het finale model.
Hier wordt geen geautomatiseerde selectie op toegepast.

## Resultaten

We rapporteren de berekende detectiekansen met hun onzekerheid.
We rapporteren 95 % betrouwbaarheidsintervallen ervan uitgaande dat deze een [bètaverdeling](https://nl.wikipedia.org/wiki/B%C3%A8taverdeling) volgen (op basis van gemiddelde en standaardfout).

We rapporteren de berekende abundanties en densiteiten met 95 % betrouwbaarheidsintervallen per soort per jaar en dit per stratum, regio en voor heel Vlaanderen.

```{r, results='asis'}
for (sp in species_list) {
  params <- list(
    species = sp,
    years = year_list
  )
  out <- capture.output({
    child <- knitr::knit_child(
      file.path(here::here(), "ds_hare.Rmd"),
      envir = knit_global()
    )
  })
  cat(child, sep = "\n")
}
```
