---
title: "Distance sampling targets pipeline"
author: "Ward Langeraert"
date: "`r Sys.Date()`"
output:
  bookdown::html_document2:
    code_folding: hide
    toc: true
    toc_float: true
    toc_collapsed: true
editor_options: 
  chunk_output_type: console
---

```{r setup, include=FALSE}
# set up
library(knitr)
opts_chunk$set(
  echo = TRUE,
  warning = FALSE,
  message = FALSE,
  out.width = "100%"
)
opts_knit$set(root.dir = here::here())
```

```{r}
# packages
library(tidyverse)
library(sf)
library(targets)
library(Distance)

library(INBOtheme)
theme_set(theme_inbo(transparent = TRUE))

# Conflicts
conflicted::conflicts_prefer(dplyr::filter)
conflicted::conflicts_prefer(dplyr::select)

# Paths
mbag_dir <- rprojroot::find_root_file(criterion = rprojroot::is_git_root)
targets_store <- file.path(mbag_dir, "source", "targets", "distance_sampling",
                           "_targets")

# Source functions
source(file.path(mbag_dir, "source", "R", "tar_read_ds.R"))
source(file.path(mbag_dir, "source", "R", "plot_pdf_per_cat.R"))
source(file.path(mbag_dir, "source", "R", "plot_detection_curve.R"))
```

# Doel

```{r}
distance_data <- tar_read("distance_data")
year_list <- 2023:max(distance_data$jaar)
```

# Densiteitsschattingen
## Methoden

## Veldleeuwerik
### Data exploratie

```{r}
params <- NULL
params$species <- "Veldleeuwerik"
params$year <- 2024
```

We selecteren de gefilterde data broedcode > 0 en binnen broedseizoen.

```{r}
filtered_distance_df <- tar_read_ds("filtered_breeding_date", params$species)
```

We kijken naar het aantal broedparen per regio per broedcode.

```{r}
filtered_distance_df %>%
  filter(jaar == params$year) %>%
  ggplot(aes(x = periode_in_jaar, fill = factor(wrntype))) +
  geom_bar() +
  facet_wrap(~regio, scales = "free") +
  labs(x = "Telperiode", y = "Aantal broedparen", fill = "Broedcode",
       title = params$year)
```

We kijken naar het aantal broedparen per stratum.

```{r}
filtered_distance_df %>%
  filter(jaar == params$year) %>%
  mutate(strat = paste(openheid_klasse, sbp, sep = " - ")) %>%
  ggplot(aes(x = periode_in_jaar, fill = strat)) +
  geom_bar() +
  facet_wrap(~regio, scales = "free") +
  labs(x = "Telperiode", y = "Aantal broedparen", fill = "Stratum",
       title = params$year)
```

We kijken naar de verdeling van de afstanden.

```{r}
filtered_distance_df %>%
  filter(jaar == params$year) %>%
  mutate(strat = paste(openheid_klasse, sbp, sep = " - ")) %>%
  ggplot(aes(x = distance2plot, fill = strat)) +
  geom_histogram() +
  facet_wrap(~regio, scales = "free") +
  labs(x = "Afstand (m)", y = "Aantal broedparen", fill = "Stratum",
       title = params$year)
```

We selecteren het maximum aantal individuen per telpunt.

```{r}
obs_table <- tar_read_ds("obs_table", params$species) %>%
  filter(year == params$year)
sample_table <- tar_read_ds("sample_table")

# Get maxima observations from filtered dataset
maxima_presences <- filtered_distance_df  %>%
  filter(jaar == params$year) %>%
  filter(oid %in% obs_table$object) %>%
  group_by(plotnaam, jaar, regio, openheid_klasse, sbp, stratum) %>%
  summarise(aantal = sum(aantal), .groups = "drop")

# Add zeroes
zeroes_df <- sample_table %>%
  select("Sample.Label", "Region.Label") %>%
  mutate(year = params$year) %>%
  filter(
    if (params$year == 2023) {
      year == params$year & grepl("^Zandleem|^Leem", Region.Label)
    } else {
      year == params$year
    }
  ) %>%
  select(
    "plotnaam" = "Sample.Label", "jaar" = "year", "stratum" = "Region.Label"
  ) %>%
  anti_join(maxima_presences, by = join_by(plotnaam, jaar, stratum)) %>%
  separate(stratum, into = c("regio", "openheid_klasse", "sbp")) %>%
  mutate(
    aantal = 0,
    stratum = ifelse(
      regio == "Weidestreek",
      "Weidestreek",
      paste(regio, openheid_klasse, sbp, sep = " - ")
    )
  )

# Bind presences and zeroes
maxima_df <- maxima_presences %>%
  bind_rows(zeroes_df)
```

We kijken naar de maxima per stratum.

```{r}
maxima_df %>%
  ggplot(aes(x = openheid_klasse, y = aantal, colour = sbp)) +
  geom_boxplot() +
  labs(x = "", y = "Aantal broedparen per telpunt\n(maximum over telperiodes)",
       title = params$year) +
  scale_y_continuous(limits = c(0, NA), breaks = seq(0, 100, by = 2)) +
  facet_wrap(~regio, ncol = 2, scales = "free")
```

We berekenen de abundanties en densiteiten zoals bij distance sampling, zonder detectiekans in rekening te brengen.

```{r}
# Visited surface area
a_df <- maxima_df %>%
  group_by(jaar, regio, openheid_klasse, sbp) %>%
  summarise(np = n_distinct(plotnaam),
            sample_area = (300 * 300 * pi * np) / 10^6,
            .groups = "drop") %>%
  rename("openheid" = "openheid_klasse")

# Counted breeding pairs
nc_df <- maxima_df %>%
  group_by(jaar, regio, openheid_klasse, sbp) %>%
  summarise(nc = sum(aantal), .groups = "drop") %>%
  rename("openheid" = "openheid_klasse")

# Total surface area
area_table_stratum <- tar_read("region_table")
area_table_stratum <- area_table_stratum %>%
  separate(Region.Label, into = c("regio", "openheid", "sbp"),
           sep = " - ") %>%
  rename("area" = "Area")
area_table_region <- tar_read("region_table_region")
area_table_region <- area_table_region %>%
  rename("regio" = "Region.Label", "area" = "Area")
```

**Stratumniveau**

We berekenen per stratum.

```{r}
nc_df %>%
  left_join(a_df, by = join_by(jaar, regio, openheid, sbp)) %>%
  left_join(area_table_stratum, by = join_by(regio, openheid, sbp)) %>%
  rowwise() %>%
  mutate(
    abundantie = (area / sample_area) * nc,
    densiteit = nc / sample_area
  ) %>%
  arrange(jaar, regio, openheid, sbp) %>%
  select(jaar, regio, openheid, sbp, abundantie, densiteit) %>%
  kable(digits = 3)
```

**Regioniveau**

We bekijken dit ook per regio.

```{r}
nc_regio <- nc_df %>%
  left_join(a_df, by = join_by(jaar, regio, openheid, sbp)) %>%
  group_by(jaar, regio) %>%
  summarise(
    nc = sum(nc),
    sample_area = sum(sample_area),
    .groups = "drop"
  ) %>%
  left_join(area_table_region, by = join_by(regio)) %>%
  mutate(
    abundantie = (area / sample_area) * nc,
    densiteit = nc / sample_area
  ) %>%
  arrange(jaar, regio) %>%
  select(jaar, regio, abundantie, densiteit)

nc_regio %>%
  kable(digits = 3)
```

De totale schatting voor Vlaanderen:

```{r}
tibble(
  jaar = params$year,
  regio = "Total",
  abundantie = sum(nc_regio$abundantie)
) %>%
  mutate(densiteit = abundantie / sum(area_table_region$area)) %>%
  filter(regio == "Total") %>%
  kable(digits = 3)
```

> We controleren even of dit hetzelfde is als verderop (met detectiekans):

```{r}
detection_probabilities <- tar_read_ds("detection_probabilities",
                                       params$species)
detection_probabilities %>%
  filter(year == params$year) %>%
  select(-species, -year) %>%
  select(where(function(x) !any(is.na(x)))) %>% # Remove NA columns
  relocate("estimate_p", "se_p", "ll_beta", "ul_beta", .after = last_col()) %>%
  kable(digits = 3)
```

**Stratumniveau**

We berekenen per stratum.

```{r, message=FALSE}
nc_df %>%
  left_join(detection_probabilities) %>%
  mutate(nc = nc / estimate_p) %>%
  left_join(a_df, by = join_by(jaar, regio, openheid, sbp)) %>%
  left_join(area_table_stratum, by = join_by(regio, openheid, sbp)) %>%
  rowwise() %>%
  mutate(
    abundantie = (area / sample_area) * nc,
    densiteit = nc / sample_area
  ) %>%
  arrange(jaar, regio, openheid, sbp) %>%
  select(jaar, regio, openheid, sbp, abundantie, densiteit) %>%
  kable(digits = 3)
```

**Regioniveau**

We bekijken dit ook per regio.

```{r}
nc_regio <- nc_df %>%
  left_join(detection_probabilities) %>%
  mutate(nc = nc / estimate_p) %>%
  left_join(a_df, by = join_by(jaar, regio, openheid, sbp)) %>%
  group_by(jaar, regio) %>%
  summarise(
    nc = sum(nc),
    sample_area = sum(sample_area),
    .groups = "drop"
  ) %>%
  left_join(area_table_region, by = join_by(regio)) %>%
  mutate(
    abundantie = (area / sample_area) * nc,
    densiteit = nc / sample_area
  ) %>%
  arrange(jaar, regio) %>%
  select(jaar, regio, abundantie, densiteit)

nc_regio %>%
  filter(regio != "Total") %>%
  kable(digits = 3)
```

De totale schatting voor Vlaanderen:

```{r}
tibble(
  jaar = params$year,
  regio = "Total",
  abundantie = sum(nc_regio$abundantie)
) %>%
  mutate(densiteit = abundantie / sum(area_table_region$area)) %>%
  filter(regio == "Total") %>%
  kable(digits = 3)
```

> Deze zijn exact hetzelfde als de schattingen op basis van Distance package. Zier verder.

### Model selectie

```{r}
final_model <- tar_read_ds("model_selection", params$species, 2024)
f <- final_model$ddf$ds$aux$ddfobj$scale$formula
key <- ifelse(
  final_model$ddf$ds$aux$ddfobj$type == "hn",
  "half-normal",
  "hazard-rate"
)
```

We selecteren het model met de `r key` sleutelfunctie en formule `r f`.

```{r}
tar_read_ds("aic_comparison", params$species, 2024) %>%
  select(-species, -year) %>%
  filter(`Delta AIC` <= 10) %>% # only show low AIC models
  kable(digits = 3)
```

### Model fit

We kijken naar de model fit van het finale model.

```{r}
par(mfrow = c(1, 2))
gof_ds(final_model)
plot(final_model, pdf = TRUE, showpoints = TRUE)
par(mfrow = c(1, 1))
```

```r
plot_pdf_per_cat(final_model)
```

The detectiecurve(s) zien er uit als volgt. De stippellijn duidt de gemiddelde detectiecurve aan.

```{r}
plot_detection_curve(
  final_model,
  show_data = TRUE,
  plot_average_fit = TRUE,
  plot_covariate_fit = TRUE
) +
  scale_y_continuous(limits = c(0, NA), breaks = seq(0, 100, by = 0.25)) +
  labs(x = "Distance (m)", y = "Detection probability") +
  theme_minimal() +
  theme(
    legend.background = element_rect(fill = "white", color = "darkgrey"),
    legend.margin = margin(6, 6, 6, 6),
    legend.position = "bottom"
  )
```

### Resultaten

Detectiekansen:

```{r}
tar_read_ds("detection_probabilities", params$species) %>%
  filter(year == params$year) %>%
  select(-species, -year) %>%
  select(where(function(x) !any(is.na(x)))) %>% # Remove NA columns
  relocate("estimate_p", "se_p", "ll_beta", "ul_beta", .after = last_col()) %>%
  kable(digits = 3)
```

#### Stratum

Abundanties:

```{r}
abundances_stratum_target <- tar_read_ds("abundances_stratum", params$species)
abundances_stratum <- abundances_stratum_target %>%
  filter(
    if (params$year == 2023) {
      year == params$year & grepl("^Zandleem|^Leem", Label)
    } else {
      year == params$year
    }
  ) %>%
  select(-species, -year) %>%
  rename("stratum" = "Label", "estimate" = "Estimate")
abundances_stratum %>%
  kable(digits = 3)
```

Densiteiten:

```{r}
densities_stratum_target <- tar_read_ds("densities_stratum", params$species)
densities_stratum <- densities_stratum_target %>%
  filter(
    if (params$year == 2023) {
      year == params$year & grepl("^Zandleem|^Leem", Label)
    } else {
      year == params$year
    }
  ) %>%
  select(-species, -year) %>%
  rename("stratum" = "Label", "estimate" = "Estimate")
densities_stratum %>%
  kable(digits = 3)
```

```{r}
densities_stratum %>%
  separate(stratum, into = c("regio", "openheid", "sbp"), sep = " - ") %>%
  mutate(stratum = paste(openheid, sbp, sep = " - ")) %>%
  ggplot(aes(x = openheid, y = estimate, colour = sbp)) +
  geom_point(position = position_dodge(width = 0.5)) +
  geom_errorbar(aes(ymin = lcl, ymax = ucl),
    width = 0.2,
    position = position_dodge(width = 0.5)
  ) +
  scale_y_continuous(limits = c(0, NA)) +
  labs(y = "breeding pairs / 100 ha", x = "") +
  facet_wrap(~regio, ncol = 2, scales = "free")
```

Densiteiten over de jaren heen:

```{r}
densities_stratum_target %>%
  filter(
    year == 2023 & grepl("^Zandleem|^Leem", Label) | year != 2023
  ) %>%
  rename("stratum" = "Label", "estimate" = "Estimate") %>%
  filter(stratum != "Total") %>%
  separate(stratum, into = c("regio", "openheid", "sbp"), sep = " - ") %>%
  mutate(stratum = paste(openheid, sbp, sep = " - ")) %>%
  ggplot(aes(x = year, y = estimate, colour = stratum)) +
  geom_point(position = position_dodge(width = 0.5)) +
  geom_errorbar(aes(ymin = lcl, ymax = ucl),
    width = 0.2,
    position = position_dodge(width = 0.5)
  ) +
  scale_y_continuous(limits = c(0, NA)) +
  labs(y = "breeding pairs / 100 ha", x = "") +
  facet_wrap(~regio, ncol = 2, scales = "free")
```

#### Regio

Abundanties:

```{r}
abundances_region_target <- tar_read_ds("abundances_region", params$species)
abundances_region <- abundances_region_target %>%
  filter(
    if (params$year == 2023) {
      year == params$year & grepl("^Zandleem|^Leem", Label)
    } else {
      year == params$year
    }
  ) %>%
  select(-species, -year) %>%
  rename("region" = "Label", "estimate" = "Estimate")
abundances_region %>%
  kable(digits = 3)
```

Densiteiten:

```{r}
densities_region_target <- tar_read_ds("densities_region", params$species)
densities_region <- densities_region_target %>%
  filter(
    if (params$year == 2023) {
      year == params$year & grepl("^Zandleem|^Leem", Label)
    } else {
      year == params$year
    }
  ) %>%
  select(-species, -year) %>%
  rename("region" = "Label", "estimate" = "Estimate")
densities_region %>%
  kable(digits = 3)
```

```{r}
densities_region %>%
  filter(region != "Total") %>%
  ggplot(aes(x = region, y = estimate)) +
  geom_point(size = 3) +
  geom_errorbar(aes(ymin = lcl, ymax = ucl), width = 0.2, linewidth = 1) +
  scale_y_continuous(limits = c(0, NA), breaks = seq(0, 100, 2)) +
  labs(y = "breeding pairs / 100 ha", x = "")
```

Densiteiten over de jaren heen:

```{r}
densities_region_target %>%
  filter(
    year == 2023 & grepl("^Zandleem|^Leem", Label) | year != 2023
  ) %>%
  rename("region" = "Label", "estimate" = "Estimate") %>%
  filter(region != "Total") %>%
  ggplot(aes(x = year, y = estimate)) +
  geom_point() +
  geom_errorbar(aes(ymin = lcl, ymax = ucl),
    width = 0.2,
  ) +
  scale_y_continuous(limits = c(0, NA)) +
  labs(y = "breeding pairs / 100 ha", x = "") +
  facet_wrap(~region, ncol = 2, scales = "free")
```

# Spatiale predicties
## Veldleeuwerik - 2023

```{r}
params$year <- 2023
```

We bereiden de data voor.

> We houden er nu geen rekening mee dat een plot soms niet bezocht is, we zetten het aantal gewoon op 0! Dat is niet ok!

```{r}
# Presences
presences_2023 <- filtered_distance_df %>%
  filter(jaar == params$year) %>%
  group_by(
    plotnaam, x_plot, y_plot, periode_in_jaar, regio, openheid_klasse, sbp,
    stratum
  ) %>%
  summarise(count = sum(aantal), .groups = "drop") %>%
  select(
   count, plotnaam, periode_in_jaar, regio, openheid_klasse, sbp, stratum,
   x_plot, y_plot
  )

# Add zeroes
design <- tar_read("design")
zeroes_2023 <- design %>%
  mutate(year = params$year) %>%
  filter(
    if (params$year == 2023) {
      year == params$year & grepl("^Zandleem|^Leem", regio)
    } else {
      year == params$year
    }
  ) %>%
  select(
    "plotnaam" = "pointid", "regio", "openheid_klasse", "sbp",
    "x_plot" = "x_coord", "y_plot" = "y_coord"
  ) %>%
  expand_grid(periode_in_jaar = paste0("R", 1:4)) %>%
  anti_join(
    presences_2023,
    by = join_by(
      plotnaam, regio, openheid_klasse, sbp, x_plot, y_plot, periode_in_jaar
    )
  ) %>%
  mutate(
    count = 0,
    stratum = ifelse(
      regio == "Weidestreek",
      "Weidestreek",
      paste(regio, openheid_klasse, sbp, sep = " - ")
    )
  ) %>%
  select(
   count, plotnaam, periode_in_jaar, regio, openheid_klasse, sbp, stratum,
   x_plot, y_plot
  )

# Bind datasets together
count_data_2023 <- bind_rows(presences_2023, zeroes_2023) %>%
  mutate(plotnaam = factor(plotnaam))
```

```{r}
count_data_2023 %>%
  count(count, stratum) %>%
  ggplot(aes(x = count, y = n)) +
  geom_bar(stat = "identity") +
  facet_wrap(~stratum, ncol = 2, scales = "free")
```

### Selecteer responsdistributie

```{r}
library(mgcv)
```

Poisson:

```{r}
# Thin plate regression spline (isotropic)
m1 <- gam(count ~ stratum + periode_in_jaar + s(x_plot, y_plot, bs = "tp") +
            s(plotnaam, bs = "re"),
          data = count_data_2023, family = poisson())

gam.check(m1)
```

### Selecteer spatiale spline
#### Anisotropie

```{r}
# Tensor product smooth (anisotropic)
m_te <- gam(count ~ stratum + periode_in_jaar + te(x_plot, y_plot) +
            s(plotnaam, bs = "re"),
          data = count_data_2023, family = poisson())

gam.check(m_te)
```

```{r}
AIC(m1, m_te)
```

#### Maximum aantal basisdimensies

### Model fit

### Predicties

```{r}
prediction_hexgrid_total <- tar_read("prediction_hexgrid")[[1]]
prediction_hexgrid <- prediction_hexgrid_total %>%
  filter(stratum %in% unique(count_data_2023$stratum)) %>%
  expand_grid(periode_in_jaar = paste0("R", 1:4)) %>%
  st_as_sf()

mapview::mapview(distinct(prediction_hexgrid, stratum, geometry),
                 zcol = "stratum",
                 layer = "stratum")
```


```{r}
preds <- predict(m1, newdata = prediction_hexgrid, type = "response")
```

```{r}
detection_probabilities <- tar_read_ds("detection_probabilities",
                                       params$species)
detprob_2023 <- detection_probabilities %>%
  filter(year == params$year) %>%
  select(where(function(x) !any(is.na(x)))) %>%
  rename(openheid_klasse = openheid)
```


```{r}
pred_dens <- cbind(prediction_hexgrid, preds) %>%
  group_by(plotnaam, regio, openheid_klasse, sbp, stratum, geometry) %>%
  summarise(pred = max(preds), .groups = "drop") %>%
  left_join(detprob_2023) %>%
  mutate(
    cirkelopp = pi * 300^2,
    ha_100 = 10^6,
    offset = (estimate_p * cirkelopp) / ha_100,
    pred_abu = pred / estimate_p,
    pred_dens = pred / offset
  )
```

```{r}
ggplot(pred_dens) +
  geom_sf(aes(fill = pred_dens), colour = alpha("white", 0)) +
  scale_fill_gradientn(colours = rainbow(5), limits = c(0, NA)) +
  coord_sf(crs = 31370) +
  labs(x = "", y = "", fill = "Aantal broedparen\nper 100 ha") +
  theme(legend.position = "bottom")
```

checks:

```{r}
pred_dens %>%
  st_drop_geometry() %>%
  group_by(stratum) %>%
  summarise(
    total_abundance = sum(pred_abu),
    total_density = sum(pred_dens) / n()
  )
```
