---
output: html_document
editor_options: 
  chunk_output_type: console
---
## `r params$species`

```{r, results='asis'}
for (y in params$years) {
  params$year <- y

  out <- capture.output({
    child <- knitr::knit_child(
      file.path(here::here(), "ds_per_year.Rmd"),
      envir = knit_global()
    )
  })
  cat(child, sep = "\n")
}
```

### Densiteiten over de jaren

We vergelijken hier de densiteiten in eenzelfde stratum/regio over de jaren heen.

```{r}
densities_stratum_target <- tar_read_ds("densities_stratum", params$species)
densities_stratum_target %>%
  filter(
    year == 2023 & grepl("^Zandleem|^Leem", Label) | year != 2023
  ) %>%
  rename("stratum" = "Label", "estimate" = "Estimate") %>%
  filter(stratum != "Total") %>%
  separate(stratum, into = c("regio", "openheid", "sbp"), sep = " - ") %>%
  mutate(stratum = paste(openheid, sbp, sep = " - ")) %>%
  ggplot(aes(x = year, y = estimate, colour = stratum)) +
  geom_point(position = position_dodge(width = 0.5)) +
  geom_errorbar(aes(ymin = lcl, ymax = ucl),
    width = 0.2,
    position = position_dodge(width = 0.5)
  ) +
  scale_y_continuous(limits = c(0, NA)) +
  labs(y = "breeding pairs / 100 ha", x = "") +
  facet_wrap(~regio, ncol = 2, scales = "free")
```

```{r}
densities_region_target <- tar_read_ds("densities_region", params$species)
densities_region_target %>%
  filter(
    year == 2023 & grepl("^Zandleem|^Leem", Label) | year != 2023
  ) %>%
  rename("region" = "Label", "estimate" = "Estimate") %>%
  filter(region != "Total") %>%
  ggplot(aes(x = year, y = estimate)) +
  geom_point() +
  geom_errorbar(aes(ymin = lcl, ymax = ucl),
    width = 0.2,
  ) +
  scale_y_continuous(limits = c(0, NA)) +
  labs(y = "breeding pairs / 100 ha", x = "") +
  facet_wrap(~region, ncol = 2, scales = "free")
```

### Kaartjes

Dit zijn voorlopige voorspelde verspreidingskaartjes.
De modellen zijn nog niet goed, maar ik wou al snel iets tonen.
Het toont het geschatte aantal individuen per telcirkel gedeeld door detectiekans.
Het maximum wordt genomen per telperiode.

<!-- spell-check: ignore:start -->

$$
Y_{aantal}/p_{detectie} \sim Poisson(\lambda)
$$
<!-- spell-check: ignore:end -->

met

<!-- spell-check: ignore:start -->
$$
\ln(\lambda) = X_{stratum} + X_{telperiode} + s(x_{coord}, y_{coord}) + (1|plotnaam)
$$
<!-- spell-check: ignore:end -->

```{r, message=FALSE}
prediction_hexgrid <- tar_read("prediction_hexgrid_period")[[1]]
out_list <- vector(mode = "list", length = sum(params$years > 2023))
for (i in seq_along(params$years[params$years > 2023])) {
  y <- params$years[params$years > 2023][i]

  # Detection probs
  detection_probabilities <- tar_read_ds("detection_probabilities",
                                         params$species)
  detprob_df <- detection_probabilities %>%
    filter(year == y) %>%
    select(where(function(x) !any(is.na(x))))
  if ("openheid" %in% colnames(detprob_df)) {
    detprob_df <- detprob_df %>%
      rename(openheid_klasse = openheid)
  }

  # Predictions
  preds <- tar_read_ds("model_pred", params$species, year = y,
                       start_year = 2024)

  pred_dens <- cbind(prediction_hexgrid, preds) %>%
    group_by(plotnaam, regio, openheid_klasse, sbp, stratum, geometry) %>%
    summarise(pred = max(preds), .groups = "drop")
  if (nrow(detprob_df) == 1) {
    pred_dens$estimate_p <- detprob_df$estimate_p
    pred_dens <- pred_dens %>%
      mutate(
        pred_abu = pred / estimate_p,
        jaar = y
      )
  } else {
    pred_dens <- pred_dens %>%
      left_join(detprob_df) %>%
      mutate(
        pred_abu = pred / estimate_p,
        jaar = y
      )
  }

  out_list[[i]] <- pred_dens
}
```

```{r, fig.height = 10, warning=FALSE}
bind_rows(out_list) %>%
  mutate(x = st_coordinates(st_centroid(geometry))[, 1],
         y = st_coordinates(st_centroid(geometry))[, 2]) %>%
  ggplot() +
  geom_raster(aes(x = x, y = y, fill = pred_abu), interpolate = TRUE) +
  scale_fill_gradientn(colours = rainbow(5), limits = c(0, NA)) +
  facet_wrap(~jaar, ncol = 1) +
  coord_sf(crs = 31370) +
  labs(x = "", y = "", fill = "Aantal\nbroedparen")
```
