```{r}
#| echo: FALSE
#| warning: FALSE
#| message: FALSE
library(knitr)
library(tidyverse)
```

# Methodiek {#sec-methodiek}

Alle analyses werden uitgevoerd in R [@R].
Voor een reproduceerbare analyseworkflow werd gebruikgemaakt van het **targets** R package [@targets2021].
De gebruikte code en de bronbestanden van het rapport zijn beschikbaar in de GitHub-repository <https://github.com/inbo/mbag-mas>.
De analyses zijn ondergebracht in
`source/targets/power_mas_light`, 
en het rapport in
`source/bookdown/power_mas_light`.

De hier beschreven methodiek moet worden beschouwd als een eerste aanzet voor de evaluatie van een mogelijk "MAS light". Gezien de beperkte beschikbare tijd werd bewust gekozen voor een relatief eenvoudig simulatie- en analysekader dat de belangrijkste kenmerken van het monitoringsontwerp omvat.

Deze aanpak laat toe om snel een eerste inschatting te maken van de statistische kracht van het voorgestelde meetnet. Indien de resultaten aantonen dat het gewenste effect reeds met ruime zekerheid detecteerbaar is binnen dit eenvoudige kader, kan in een volgende fase een meer realistische simulatie worden uitgewerkt. De resultaten moeten echter geïnterpreteerd worden in het licht van de gemaakte vereenvoudigingen. Afhankelijk van de aard en de impact daarvan kan een uitgebreider simulatie- of analysekader zowel tot gunstigere als tot ongunstigere conclusies leiden. De huidige aanpak biedt daarom in de eerste plaats een transparante en reproduceerbare basis om de haalbaarheid van het voorgestelde monitoringsontwerp te evalueren.

Mogelijke uitbreidingen van het simulatiekader worden besproken in @sec-methodiek-uitbreidingen.

## Monitoringsontwerp

Het ontwerp van het MAS wordt uitgebreid beschreven in @langeraert2025pilot en @jansen2026mas. Voor deze poweranalyse zijn echter slechts enkele elementen van het monitoringsontwerp rechtstreeks relevant. In dit hoofdstuk vatten we daarom beknopt de onderdelen samen die bepalend zijn voor de simulaties en de berekening van de detecteerbare effectgrootte.

### Steekproefkader

Het MAS richt zich op landbouwgebieden in Vlaanderen. Het steekproefkader werd opgebouwd op basis van de Vlaamse landbouwstreken en omvat uitsluitend locaties in open en halfopen landbouwlandschappen.
De landbouwregio van de duinen werd niet opgenomen omdat daar zeer weinig potentiële telpunten aanwezig zijn [@jansen2026mas].

De afbakening gebeurde in verschillende stappen, waaronder:

* selectie van open en halfopen landschap;
* uitsluiting van niet-relevante landgebruiken (onder andere woongebied, industrie, autosnelwegen en spoorweginfrastructuur);
* selectie van openbare wegen en paden van waaruit tellingen kunnen worden uitgevoerd;
* filtering op landgebruik binnen de telcirkel;
* filtering op minimale zichtbaarheid.

Het resultaat is een ruimtelijk expliciete lijst van potentiële telpunten met straal van 300 m die de statistische doelpopulatie van het meetnet zo goed mogelijk benadert.

### Ruimtelijke stratificatie

Om een representatieve dekking van Vlaanderen te garanderen en de efficiëntie van de steekproef te verhogen, werd het steekproefkader gestratificeerd volgens drie factoren:

* landbouwstreek (6 niveaus);
* landschapstype (open of halfopen landschap);
* SBP-status (binnen of buiten soortenbeschermingsprogrammagebieden).

Dit resulteert in $6 \times 2 \times 2 = 24$ mogelijke strata.

De stratificatie werd oorspronkelijk ontwikkeld om uitspraken mogelijk te maken op het niveau van landbouwstreken en landschapstypes. Daarnaast kan een geschikte stratificatie de precisie van schattingen verhogen doordat variatie tussen strata expliciet wordt opgevangen in het steekproefontwerp. In de huidige studie worden echter uitsluitend uitspraken nagestreefd op Vlaams niveau. De strata worden daarom gebruikt om de telpunten representatief over Vlaanderen te verdelen, maar in de basisanalyse niet expliciet opgenomen als verklarende variabelen in het analysemodel. De mogelijke invloed hiervan op de statistische kracht kan worden onderzocht in een aanvullende gevoeligheidsanalyse.

### Allocatie van telpunten

Binnen elk stratum worden telpunten aselect geselecteerd uit het steekproefkader.

Voor deze poweranalyse wordt aangenomen dat het totale aantal telpunten vooraf wordt vastgelegd. Dit totaal wordt vervolgens verdeeld over de landbouwstreek en landschapstype op basis van hun relatieve oppervlakte binnen Vlaanderen. Binnen elke combinatie van landbouwstreek en landschapstype wordt daarbij een gelijke verdeling gehanteerd tussen telpunten binnen en buiten SBP-gebieden.

Een finale steekproefgrootte van 400 punten zal bv. resulteren in 200 punten binnen SBP-gebied en 200 buiten SBP-gebied. Verdere allocatie in landbouwregio landschapstype gebeurt in verhouding met het aantal potentiële telpunten in elk stratum van het steekproefkader (@tbl-gewichten-strata).

```{r}
#| label: tbl-gewichten-strata
#| tbl-cap: "Gewichten per stratum (w) en voorbeeld van aantal punten per
#|   stratum als de finale steekproefgrootte 400 zou zijn."
# project root
file <- file.path("data/steekproefkaders/steekproefkader_mbag_mas.csv")
projroot <- rprojroot::find_root(rprojroot::has_file(file))
steekproefkader <- read_csv(file.path(projroot, file),
                            show_col_types = FALSE) %>%
  mutate(regio = ifelse(grepl("\\sleemstreek", regio), "Leemstreek", regio))
totaal <- nrow(steekproefkader)

steekproefkader %>%
  mutate(regio = ifelse(grepl("\\sleemstreek", regio), "Leemstreek", regio)) %>%
  count(regio, openheid_klasse) %>%
  mutate(prop = n / totaal) %>%
  tidyr::crossing(
    sbp = c("binnen", "buiten")
  ) %>%
  mutate(
    prop_sbp = 0.5,
    prop_final = prop * prop_sbp,
    `voorbeeld (N = 400)` = round(prop_final * 400, 1)
  ) %>%
  select(regio, openheid_klasse, sbp, w = prop_final, `voorbeeld (N = 400)`) %>%
  arrange(regio, openheid_klasse, sbp) %>%
  kable(
    booktabs = TRUE,
    digits = 5,
    col.names = c(
      "Landbouwregio",
      "Openheid landschap",
      "SBP",
      "w",
      "voorbeeld (N = 400)"
    )
  ) %>%
  kableExtra::kable_styling(latex_options = c("striped")) %>%
  kableExtra::row_spec(0, bold = TRUE)
```

Omdat de analyses uitsluitend op Vlaams niveau gebeuren, is vooral het totale aantal telpunten relevant. De exacte verdeling over de strata kan eventueel achteraf berekend worden op basis van de gewichten als dat relevant is.

### Tellingen

Per telpunt worden jaarlijks vier telrondes uitgevoerd gedurende een periode van tien jaar.

## Simulatiescenario's

### Totaal aantal telpunten

De volgende scenario's worden in eerste instantie onderzocht:

\vspace{0.5\baselineskip}

```r
n_punten <- c(
  100,
  200,
  400
)
```

Deze aantallen kunnen later aangepast worden.

### Doelsoorten {#sec-doelsoorten}

De analyse wordt uitgevoerd voor alle algemene boerenlandvogels uit de lijst voor Vlaanderen uit Bijlage V van de Natuurherstelverordening (@tbl-soorten).

```{r}
#| label: tbl-soorten
#| tbl-cap: "Overzicht van de algemene boerenlandvogels van België uit
#|   Bijlage V van de Natuurherstelverordening."
# nolint start
soorten <- tibble::tribble(
  ~Soort, ~`Wetenschappelijke naam`, ~`Lijst Vlaanderen`, ~`Lijst Wallonië`, ~`Monitoring Vlaanderen`,
  "boerenzwaluw",    "\\textit{Hirundo rustica} Linnaeus, 1758",       "x", "x", "ABV + MAS",
  "geelgors",        "\\textit{Emberiza citrinella} Linnaeus, 1758",   "x", "x", "ABV + MAS",
  "gele kwikstaart", "\\textit{Motacilla flava} Linnaeus, 1758",      "x", "x", "ABV + MAS",
  "grasmus",         "\\textit{Curruca communis} (Latham, 1787)",     "x", "x", "ABV + MAS",
  "graspieper",      "\\textit{Anthus pratensis} (Linnaeus, 1758)",   "x", "x", "MAS ???",
  "grauwe gors",     "\\textit{Emberiza calandra} Linnaeus, 1758",    "",  "x", "BBV (WGG)",
  "grauwe klauwier", "\\textit{Lanius collurio} Linnaeus, 1758",      "",  "x", "BBV",
  "grutto",          "\\textit{Limosa limosa} (Linnaeus, 1758)",      "x", "",  "???",
  "kievit",          "\\textit{Vanellus vanellus} (Linnaeus, 1758)",  "x", "x", "ABV + MAS",
  "kneu",            "\\textit{Linaria cannabina} (Linnaeus, 1758)",  "x", "x", "ABV + MAS",
  "patrijs",         "\\textit{Perdix perdix} Linnaeus, 1758",        "x", "x", "ABV + MAS",
  "ringmus",         "\\textit{Passer montanus} (Linnaeus, 1758)",   "x", "x", "ABV + MAS",
  "roek",            "\\textit{Corvus frugilegus} Linnaeus, 1758",   "",  "x", "BBV",
  "roodborsttapuit", "\\textit{Saxicola rubicola} (Linnaeus, 1766)",  "x", "x", "ABV + MAS",
  "scholekster",     "\\textit{Haematopus ostralegus} Linnaeus, 1758","x", "",  "ABV",
  "spreeuw",         "\\textit{Sturnus vulgaris} Linnaeus, 1758",     "",  "x", "ABV + MAS",
  "torenvalk",       "\\textit{Falco tinnunculus} Linnaeus, 1758",   "x", "x", "ABV + MAS",
  "veldleeuwerik",   "\\textit{Alauda arvensis} Linnaeus, 1758",      "x", "x", "ABV + MAS",
  "wulp",            "\\textit{Numenius arquata} (Linnaeus, 1758)",   "x", "",  "???",
  "zomertortel",     "\\textit{Streptopelia turtur} (Linnaeus, 1758)","", "x", "???"
)
# nolint end

soorten %>%
  kable(
    format = "latex",
    booktabs = TRUE,
    escape = FALSE
  ) %>%
  kableExtra::kable_styling(
    latex_options = c("striped", "scale_down")
  ) %>%
  kableExtra::row_spec(0, bold = TRUE)
```

Voor elke soort worden de nodige parameters geschat uit bestaande monitoringgegevens (zie @sec-samenvatting-simulatieparameters).
In plaats van 15 afzonderlijke soorten volledig uit te werken, wordt de variatie tussen soorten benaderd door verschillende parametercombinaties te analyseren.
De uiteindelijke selectie van scenario’s gebeurt vervolgens op basis van deze analyse.

## Data-generatieproces

In dit hoofdstuk wordt beschreven hoe synthetische teldata worden gegenereerd.

### Simulatiemodel
De simulatie gebeurt op het niveau van:

* telpunt;
* jaar;

Elke observatie stelt dus één telling voor op een bepaald telpunt in een bepaald jaar. De telperiode wordt niet expliciet gemodelleerd: voor elke soort wordt één representatieve telperiode geselecteerd, namelijk de periode met de hoogste aantallen in de beschikbare monitoringgegevens.

De ware log-dichtheid op telpunt $j$ in jaar $i$ wordt beschreven door

$$
\eta_{ij} = \beta_0 + \beta_1 Jaar_i + \beta_2 SBP_j + \beta_3 (Jaar_i \times SBP_j) +
u_{punt,j}
$$

waarbij $Jaar_i$ het jaar van de telling weergeeft. Deze variabele start bij 0 voor het eerste jaar van de simulatie en neemt vervolgens met één toe voor elk opeenvolgend jaar. $SBP_j$ is een indicatorvariabele die aangeeft of telpunt $j$ binnen of buiten SBP-gebied ligt: $SBP_j = 0$ voor telpunten buiten en $SBP_j = 1$ voor telpunten binnen SBP-gebied.

Het random intercept

$$
u_{punt,j} \sim N(0,\sigma^2_{punt})
$$

beschrijft de structurele verschillen tussen telpunten.

De verwachte dichtheid wordt vervolgens

<!-- spell-check: ignore:start -->

$$
\mu_{ijt} = \exp(\eta_{ij})
$$

<!-- spell-check: ignore:end -->

De waargenomen tellingen worden gegenereerd uit een poissonverdeling

<!-- spell-check: ignore:start -->

$$
y_{ij} \sim Poisson(\mu_{ij})
$$

<!-- spell-check: ignore:end -->

### Implementatie

De random effecten voor de ruimtelijke component worden gegenereerd als:

\vspace{0.5\baselineskip}

```r
rf_punt <- rnorm(
  n_punten,
  sd = sigma_punt
)
```

Vervolgens wordt voor elke combinatie van telpunt en jaar de lineaire predictor berekend:

\vspace{0.5\baselineskip}

```r
eta <-
  beta_0 +
  beta_1 * jaar +
  beta_2 * sbp +
  beta_3 * jaar * sbp +
  rf_punt[punt]
```

waaruit de verwachte abundantie wordt afgeleid:

\vspace{0.5\baselineskip}

```r
mu <- exp(eta)
```

en de tellingen worden gesimuleerd via:

\vspace{0.5\baselineskip}

```r
y <- rpois(
  n = length(mu),
  lambda = mu
)
```

Deze gesimuleerde tellingen vormen vervolgens de input voor het analysemodel dat in @sec-analysemodel wordt beschreven.

### Samenvatting van simulatieparameters {#sec-samenvatting-simulatieparameters}

| Parameter         | Betekenis                                        | Rol in simulatie                             | Hoe bepalen                                |
| ----------------- | ------------------------------------------------ | -------------------------------------------- | ------------------------------------------ |
| $\beta_0$         | Gemiddelde log-densiteit buiten SBP in startjaar | Baseline populatiegrootte                    | Geschat uit bestaande MAS-data             |
| $\beta_1$         | Jaarlijkse trend buiten SBP                      | Referentietrend (controlegroep)              | Conservatieve aanname                      |
| $\beta_2$         | Verschil SBP vs. niet-SBP in startjaar           | Verschil in intercept tussen groepen         | Geschat uit bestaande MAS-data             |
| $\beta_3$         | Trendverschil SBP vs. niet-SBP                   | **Doelparameter (detecteerbaar effect)**     | Gevarieerd in simulaties                   |
| $\sigma^2_{punt}$ | Variatie tussen telpunten                        | Ruimtelijke heterogeniteit                   | Geschat uit bestaande MAS-data             |

We starten met een veronderstelling dat soorten buiten SBP-gebied een licht negatieve trend hebben en binnen SBP-gebied een positieve trend.
De analyse zal $\beta_3$ optimaliseren, maar we willen de keuze voor $\beta_0$ en $\beta_1$ ook veranderen om te zien of dit andere resultaten geeft.

De schatting van de parameters zal gebeuren door het volgende model te fitten op de MAS-data voor elke doelsoort (@sec-doelsoorten).

$$
\eta_{j} = \beta_0 + \beta_2 SBP_j + u_{punt,j}
$$

Waarbij het aantal per telpunt een poissonverdeling volgt

$$
y_{j} \sim Poisson(\exp(\eta_{j}))
$$

### Rol van stratificatie

Stratificatie (landbouwstreek × landschap × SBP) wordt gebruikt om telpunten over Vlaanderen te verdelen volgens vooraf bepaalde gewichten (waarbij binnen en buiten SBP-gebied 50–50 worden verdeeld). In de basisanalyse wordt deze stratificatie uitsluitend gebruikt voor de allocatie van de telpunten en niet expliciet opgenomen in de datageneratie of het analysemodel.

Het expliciet modelleren van stratificatievariabelen kan de residuele variantie verminderen wanneer deze variabelen een deel van de ruimtelijke heterogeniteit verklaren, en daardoor de statistische kracht verhogen. Daarom kan in een aanvullende gevoeligheidsanalyse onderzocht worden in welke mate het opnemen van de stratificatievariabelen in de simulaties en het analysemodel de detecteerbare effectgroottes beïnvloedt.

## Analysemodel {#sec-analysemodel}

De gesimuleerde data worden geanalyseerd met een *generalized linear mixed model* (GLMM).
Het analysemodel is

$$
\eta_{ij} = \beta_0 + \beta_1 Jaar_i + \beta_2 SBP_j + \beta_3 (Jaar_i \times SBP_j) +
u_{punt,j}
$$

en fitten we met het **glmmTMB** package [@mcgillycuddy2025glmmTMB; @brooks2017glmmTMB].

\vspace{0.5\baselineskip}

```r
glmmTMB(
  y ~ jaar * sbp + (1 | punt),
  family = poisson()
)
```

De centrale toets is of deze parameter verschilt van nul:

\vspace{0.5\baselineskip}

```r
jaar:sbpbinnen
```

Deze parameter meet het verschil in trend tussen SBP- en niet-SBP-gebieden.

## Detecteerbare effectgrootte

In plaats van een klassieke steekproefgrootteanalyse wordt gewerkt vanuit een vast monitoringsontwerp (scenario's 100-400 telpunten) en wordt onderzocht welke trendverschillen tussen SBP- en niet-SBP-gebieden met dit ontwerp detecteerbaar zijn.
De centrale effectparameter is de interactieterm tussen jaar en SBP-status, die het verschil in jaarlijkse log-trend tussen beide groepen beschrijft.

Met behulp van het **designpower** package (ontwikkelversie 0.0.3, GitHub-commit 45f8f3c) wordt via simulaties bepaald welke waarde van dit trendverschil nodig is om een vooraf gekozen power te bereiken [@onkelinx2026designpower].
Dit levert de minimaal detecteerbare effectgrootte (MDE) op voor elk scenario van het aantal telpunten (en eventueel andere scenario's), en geeft zo direct inzicht in de gevoeligheid van het monitoringsnetwerk.
We kiezen een power van 0,9 en significantieniveau van 0,1.

\vspace{0.5\baselineskip}

```r
designpower::find_power(
  design,                      # initiële designparameters
                               # (aantal jaren, telperiodes, beta's ...)
  design_digits,               # aantal decimalen designparameters (precisie)
  opti,                        # parameter te optimaliseren (beta_3)
  sim_power,                   # simulatiefunctie
                               # (genereert data en fit analysemodel,
                               #  output = p-waarde)
  power = 0.9,                 # doelpower
  alpha = 0.1,                 # significantieniveau
  filename = "power.duckdb"    # slaat alles op in database (met hashes)
)
```

De power is de kans dat je een echt bestaand effect ook daadwerkelijk detecteert.
Als er echt een verschil is in trend tussen SBP- en niet-SBP-gebieden, dan is de power de kans dat je analyse dat verschil ook als “significant” terugvindt.
Een power van 0,9 betekent dus 90 % kans om een echt effect te detecteren, dus 10 % kans op een vals negatief resultaat (type II‐fout; je mist het effect terwijl het er wel is).

Het significantieniveau ($\alpha$) is de drempel voor hoe snel je een effect als “statistisch significant” beschouwt terwijl het in werkelijkheid niet bestaat.
Een $\alpha$ van 0.1 betekent dat je een 10% kans op een vals positief resultaat (type I-fout: je concludeert soms ten onrechte dat er een effect is, terwijl er eigenlijk geen is).

Met power = 0,9 en $\alpha$ = 0,1 kiezen we dus voor een ontwerp dat heel gevoelig is (weinig kans om echte trends te missen), maar accepteert wel een relatief ruime foutkans op vals-positieven.

## Mogelijke uitbreidingen van het simulatiekader {#sec-methodiek-uitbreidingen}

De huidige analyse is bewust opgezet als een eerste, vereenvoudigde evaluatie van de detecteerbaarheid van trendverschillen tussen SBP- en niet-SBP-gebieden. Verschillende elementen van de analyse kunnen in een latere fase verder worden onderzocht.

Een eerste uitbreiding betreft de expliciete modellering van de stratificatie. In de basisanalyse worden landbouwstreek en landschapstype enkel gebruikt voor de allocatie van telpunten. Wanneer deze variabelen een belangrijk deel van de ruimtelijke variatie verklaren, kan opname ervan in de simulaties en het analysemodel de residuele variantie verminderen en de statistische kracht verhogen.

Daarnaast wordt in de huidige analyse verondersteld dat alle telpunten in Vlaanderen potentieel relevant zijn voor de doelsoort. Voor soorten met een beperkte verspreiding is dit niet realistisch. Zo komt de geelgors slechts in een beperkt deel van Vlaanderen voor en dragen telpunten buiten het verspreidingsgebied weinig of niet bij aan de detectie van trends. Een uitbreiding van het simulatiekader kan daarom rekening houden met de gekende verspreiding van doelsoorten en de steekproef beperken tot geschikte regio's of habitats.

Ten slotte kunnen ook meer realistische simulatie- en analysemethoden worden onderzocht, zoals niet-lineaire populatietrends of complexere ruimtelijke structuren. Dergelijke uitbreidingen sluiten doorgaans beter aan bij de biologische realiteit, maar vereisen bijkomende aannames en een grotere modelcomplexiteit. De huidige analyse vertrekt vanuit een modelgebaseerde benadering van de datageneratie en inferentie. Alternatieve design-gebaseerde benaderingen, waarbij de eigenschappen van het steekproefontwerp centraal staan, kunnen in bepaalde situaties tot andere conclusies leiden over de variantie en de statistische kracht. De resultaten van deze studie moeten daarom worden geïnterpreteerd als een eerste evaluatie binnen het gekozen modelkader.
