```{r}
#| echo: FALSE
#| warning: FALSE
#| message: FALSE
library(knitr)
library(tidyverse)
```

# Methodiek {#sec-methodiek}

Alle analyses worden uitgevoerd in R [@R].

De hier beschreven methodiek moet worden beschouwd als een eerste aanzet voor de evaluatie van een mogelijk MAS light. Gezien de beperkte beschikbare tijd werd bewust gekozen voor een relatief eenvoudig simulatie- en analysekader dat de belangrijkste kenmerken van het monitoringsontwerp omvat.

Deze aanpak laat toe om snel een eerste inschatting te maken van de statistische kracht van het voorgestelde meetnet. Indien de resultaten aantonen dat het gewenste effect reeds met ruime zekerheid detecteerbaar is binnen dit eenvoudige kader, kan in een volgende fase een meer realistische simulatie worden uitgewerkt. Omgekeerd geldt dat wanneer de resultaten bij dit eenvoudige model reeds onvoldoende of slechts marginaal zijn, een uitgebreider en realistischer model naar verwachting niet tot gunstigere conclusies zal leiden.

Mogelijke uitbreidingen van het simulatiekader worden besproken in @sec-methodiek-uitbreidingen.

## Monitoringsontwerp

Het ontwerp van het MAS wordt uitgebreid beschreven in @langeraert2025pilot en @jansen2026mas. Voor deze poweranalyse zijn echter slechts enkele elementen van het monitoringsontwerp rechtstreeks relevant. In dit hoofdstuk vatten we daarom beknopt de onderdelen samen die bepalend zijn voor de simulaties en de berekening van de detecteerbare effectgrootte.

### Steekproefkader

Het MAS richt zich op landbouwgebieden in Vlaanderen die potentieel geschikt zijn voor akkervogels. Het steekproefkader werd opgebouwd op basis van de Vlaamse landbouwstreken en omvat uitsluitend locaties in open en halfopen landbouwlandschappen.
De landbouwregio van de duiden werd niet opgenomen omdat daar zeer weinig potentiële telpunten aanwezig zijn [@jansen2026mas].

De afbakening gebeurde in verschillende stappen, waaronder:

* selectie van open en halfopen landschap;
* uitsluiting van niet-relevante landgebruiken (onder andere woongebied, industrie, spoorweginfrastructuur en autosnelwegen);
* selectie van openbare wegen en paden van waaruit tellingen kunnen worden uitgevoerd;
* filtering op landgebruik binnen de telcirkel;
* filtering op minimale zichtbaarheid.

Het resultaat is een ruimtelijk expliciete lijst van potentiële telpunten met straal van 300 m die de statistische doelpopulatie van het meetnet zo goed mogelijk benadert.

### Ruimtelijke stratificatie

Om een representatieve dekking van Vlaanderen te garanderen, werd het steekproefkader gestratificeerd volgens drie factoren:

* landbouwstreek (6 niveaus);
* landschapstype (open of halfopen landschap);
* SBP-status (binnen of buiten soortenbeschermingsprogramma's).

Dit resulteert in:

$$
6 \times 2 \times 2 = 24
$$

mogelijke strata.

De stratificatie werd oorspronkelijk ontwikkeld om uitspraken mogelijk te maken op het niveau van landbouwstreken en landschapstypes. In de huidige studie worden echter uitsluitend uitspraken nagestreefd op Vlaams niveau. De strata dienen daarom enkel om een representatieve steekproef van Vlaanderen samen te stellen en spelen verder geen expliciete rol in de simulaties of analyses.

### Allocatie van telpunten

Binnen elk stratum worden telpunten aselect geselecteerd uit het steekproefkader.

Voor deze poweranalyse wordt aangenomen dat het totale aantal telpunten vooraf wordt vastgelegd. Dit totaal wordt vervolgens verdeeld over de landbouwstreek en landschapstype op basis van hun relatieve oppervlakte binnen Vlaanderen. Binnen elke combinatie van landbouwstreek en landschapstype wordt daarbij een gelijke verdeling gehanteerd tussen telpunten binnen en buiten SBP-gebieden.

Een finale steekproefgrootte van 400 punten zal bv. resulteren in 200 punten binnen SBP en 200 buiten SBP. Verdere allocatie in landbouwregio landschapstype gebeurt relatief naar het aantal potentiële telpunten in elk stratum van het steekproefkader (@tbl-gewichten-strata).

```{r}
#| label: tbl-gewichten-strata
#| tbl-cap: "Gewichten per stratum (w)."
# project root
file <- file.path("data/steekproefkaders/steekproefkader_mbag_mas.csv")
projroot <- rprojroot::find_root(rprojroot::has_file(file))
steekproefkader <- read_csv(file.path(projroot, file),
                            show_col_types = FALSE) %>%
  mutate(regio = ifelse(grepl("\\sleemstreek", regio), "Leemstreek", regio))
totaal <- nrow(steekproefkader)

steekproefkader %>%
  mutate(regio = ifelse(grepl("\\sleemstreek", regio), "Leemstreek", regio)) %>%
  count(regio, openheid_klasse) %>%
  mutate(prop = n / totaal) %>%
  tidyr::crossing(
    sbp = c("binnen", "buiten")
  ) %>%
  mutate(
    prop_sbp = 0.5,
    prop_final = prop * prop_sbp,
    `voorbeeld (N = 400)` = prop_final * 400
  ) %>%
  select(regio, openheid_klasse, sbp, w = prop_final, `voorbeeld (N = 400)`) %>%
  arrange(regio, openheid_klasse, sbp) %>%
  kable(booktabs = TRUE) %>%
  kableExtra::kable_styling(latex_options = c("striped")) %>%
  kableExtra::row_spec(0, bold = TRUE)
```

Omdat de analyses uitsluitend op Vlaams niveau gebeuren, is vooral het totale aantal telpunten relevant. De exacte verdeling over de strata kan eventueel achteraf berekend worden op basis van de gewichten als dat relevant is.

### Tellingen

Per telpunt worden jaarlijks vier telrondes uitgevoerd gedurende een periode van tien jaar.

## Simulatiescenario's

### Totaal aantal telpunten

De volgende scenario's worden in eerste instantie onderzocht:

```r
n_punten <- c(
  100,
  200,
  400
)
```

Deze aantallen kunnen later aangepast worden.

### Doelsoorten {#sec-doelsoorten}

De analyse wordt uitgevoerd voor alle landbouwvogels op de lijst in Vlaanderen voor de natuurherstelverordening.

| Soort              | Lijst Vlaanderen      | Lijst Wallonië      | Monitoring Vlaanderen |
|--------------------|-----------------------|---------------------|-----------------------|
| Boerenzwaluw       | x                     | x                   | ABV + MAS             |
| Geelgors           | x                     | x                   | ABV + MAS             |
| Gele kwikstaart    | x                     | x                   | ABV + MAS             |
| Grasmus            | x                     | x                   | ABV + MAS             |
| Graspieper         | x                     | x                   | MAS ???               |
| Grauwe gors        |                       | x                   | BBV (WGG)             |
| Grauwe klauwier    |                       | x                   | BBV                   |
| Grutto             | x                     |                     | ???                   |
| Kievit             | x                     | x                   | ABV + MAS             |
| Kneu               | x                     | x                   | ABV + MAS             |
| Patrijs            | x                     | x                   | ABV + MAS             |
| Ringmus            | x                     | x                   | ABV + MAS             |
| Roek               |                       | x                   | BBV                   |
| Roodborsttapuit    | x                     | x                   | ABV + MAS             |
| Scholekster        | x                     |                     | ABV                   |
| Spreeuw            |                       | x                   | ABV + MAS             |
| Torenvalk          | x                     | x                   | ABV + MAS             |
| Veldleeuwerik      | x                     | x                   | ABV + MAS             |
| Wulp               | x                     |                     | ???                   |
| Zomertortel        |                       | x                   | ???                   |


Voor elke soort worden de nodige parameters geschat uit bestaande monitoringgegevens (zie @sec-samenvatting-simulatieparameters).
In plaats van 15 afzonderlijke soorten volledig uit te werken, wordt de variatie tussen soorten benaderd door verschillende parametercombinaties te analyseren Deze parametercombinaties vormen samen een “wolke” van mogelijke soortgedragingen.

Vervolgens wordt deze multidimensionale ruimte samengevat met een principale componentenanalyse (PCA) (@fig-pca-voorbeeld). Dit reduceert de complexe parameterstructuur tot enkele dominante assen die de belangrijkste ecologische verschillen tussen soorten beschrijven. Op basis van deze samenvatting kunnen enkele representatieve scenario’s worden geselecteerd die de volledige variatie goed benaderen.

```{r}
#| label: fig-pca-voorbeeld
#| fig-cap: "Illustratie van de reductie van soorten naar een gedeelde
#|  parameter-ruimte via PCA (synthetisch voorbeeld). De rode hoeken geven vier
#|  mogelijke scenario's aan van parameterwaardecombinaties."
set.seed(123)

species <- paste0("sp_", 1:15)
n_sim <- 300

sim_species <- function(sp) {
  tibble::tibble(
    species = sp,
    beta0 = rnorm(n_sim, runif(1, 1, 3), 0.5),
    beta1 = rnorm(n_sim, runif(1, -0.03, 0), 0.01),
    beta2 = rnorm(n_sim, runif(1, -1, 1), 0.3),
    beta3 = rnorm(n_sim, runif(1, -0.02, 0.02), 0.01),
    sigma_punt = rgamma(n_sim, 2, runif(1, 0.3, 1)),
    theta = rgamma(n_sim, 2, runif(1, 0.5, 2))
  )
}

sim <- map_dfr(species, sim_species)

species_mean <- sim %>%
  group_by(species) %>%
  summarise(across(beta0:theta, mean), .groups = "drop")

pca <- prcomp(species_mean %>% select(-species), scale. = TRUE)

pca_df <- as_tibble(pca$x[, 1:2]) %>%
  mutate(species = species_mean$species)

# bepaal 4 hoekpunten in PCA-ruimte
pc1_min <- min(pca_df$PC1)
pc1_max <- max(pca_df$PC1)
pc2_min <- min(pca_df$PC2)
pc2_max <- max(pca_df$PC2)

corners_up <- tibble::tibble(
  PC1 = c(pc1_min, pc1_max),
  PC2 = c(pc2_max, pc2_max),
  scenario = c("NW (laag PC1, hoog PC2)",
               "NO (hoog PC1, hoog PC2)")
)
corners_down <- tibble::tibble(
  PC1 = c(pc1_min, pc1_max),
  PC2 = c(pc2_min, pc2_min),
  scenario = c("ZW (laag PC1, laag PC2)",
               "ZO (hoog PC1, laag PC2)")
)

ggplot(pca_df, aes(PC1, PC2)) +
  geom_point(size = 2) +
  geom_text(aes(label = species), size = 3, hjust = 1, vjust = -1) +

  # hoekpunten toevoegen
  geom_point(data = corners_up, aes(PC1, PC2),
             color = "red", size = 3, shape = 4) +
  geom_text(data = corners_up, aes(PC1, PC2, label = scenario),
            color = "red", vjust = -1.2, size = 2.5) +
  geom_point(data = corners_down, aes(PC1, PC2),
             color = "red", size = 3, shape = 4) +
  geom_text(data = corners_down, aes(PC1, PC2, label = scenario),
            color = "red", vjust = 2.2, size = 2.5) +

  scale_x_continuous(expand = expansion(mult = c(0.2, 0.2))) +
  scale_y_continuous(expand = 0.1) +
  theme_minimal()
```

De uiteindelijke selectie van scenario’s gebeurt vervolgens op basis van de positie van soorten in deze geobserveerde parameter-ruimte. Hierbij worden representatieve extremen in de PCA-ruimte gekozen, zodat de volledige variatie in detecteerbaarheid, populatiedynamiek en effectgrootte tussen soorten wordt afgedekt met een beperkt aantal simulatiescenario’s.
Indien er weinig variatie is tussen alle soorten voor bepaalde parameters kan het ook zijn dat we de scenario's zelf kiezen en we ons niet moeten baseren op de PCA-ruimte.

## Data-generatieproces

In dit hoofdstuk wordt beschreven hoe synthetische teldata worden gegenereerd.

### Simulatiemodel
De simulatie gebeurt op het niveau van:

* telpunt;
* jaar;

Elke observatie stelt dus één telling voor op een bepaald telpunt in een bepaald jaar. De telperiode wordt niet expliciet gemodelleerd: voor elke soort wordt één representatieve telperiode geselecteerd, namelijk de periode met de hoogste aantallen in de beschikbare monitoringgegevens.

De ware log-dichtheid op telpunt $j$ in jaar $i$ wordt beschreven door:

$$
\eta_{ij} = \beta_0 + \beta_1 Jaar_i + \beta_2 SBP_j + \beta_3 (Jaar_i \times SBP_j) +
u_{punt,j}
$$

waar:

$$
u_{punt,j} \sim N(0,\sigma^2_{punt})
$$

de structurele verschillen tussen telpunten beschrijft.

De verwachte dichtheid wordt vervolgens:

$$
\mu_{ijt} = \exp(\eta_{ij})
$$

De waargenomen tellingen worden gegenereerd uit een negatieve binomiale verdeling:

$$
y_{ij} \sim NB(\mu_{ij}, \theta)
$$

waarbij ($\theta$) de overdispersieparameter is.

### Implementatie

De random effecten voor de ruimtelijke component worden gegenereerd als:

```r
rf_punt <- rnorm(
  n_punten,
  sd = sd_punt
)
```

Vervolgens wordt voor elke combinatie van telpunt en jaar de lineaire predictor berekend:

```r
eta <-
  beta0 +
  beta1 * jaar +
  beta2 * sbp +
  beta3 * jaar * sbp +
  rf_punt[punt]
```

waaruit de verwachte abundantie wordt afgeleid:

```r
mu <- exp(eta)
```

en de tellingen worden gesimuleerd via:

```r
y <- rnbinom(
  n = length(mu),
  mu = mu,
  size = theta
)
```

Deze gesimuleerde tellingen vormen vervolgens de input voor het analysemodel dat in @sec-analysemodel wordt beschreven.

### Samenvatting van simulatieparameters {#sec-samenvatting-simulatieparameters}

| Parameter         | Betekenis                                        | Rol in simulatie                             | Hoe bepalen                                |
| ----------------- | ------------------------------------------------ | -------------------------------------------- | ------------------------------------------ |
| $\beta_0$         | Gemiddelde log-densiteit buiten SBP in startjaar | Baseline populatiegrootte                    | Geschat uit bestaande MAS-data             |
| $\beta_1$         | Jaarlijkse trend buiten SBP                      | Referentietrend (controlegroep)              | Conservatieve aanname (bv. -1% per jaar)   |
| $\beta_2$         | Verschil SBP vs. niet-SBP in startjaar           | Verschil in intercept tussen groepen         | Geschat uit bestaande MAS-data             |
| $\beta_3$         | Trendverschil SBP vs. niet-SBP                   | **Doelparameter (detecteerbaar effect)       | Gevarieerd in simulaties (startwaarde +1%) |
| $\sigma^2_{punt}$ | Variatie tussen telpunten                        | Ruimtelijke heterogeniteit                   | Geschat uit bestaande MAS-data             |
| $\theta$          | Overdispersie (negatief-binomiaal)               | Extra Poisson-variatie in tellingen          | Geschat uit bestaande MAS-data             |

We starten met een veronderstelling dat soorten buiten SBP een licht negatieve trend hebben en binnen SBP een stabiele trend.
De analyse zal $\beta_3$ optimaliseren, maar als er tijd is kunnen we de keuze voor $\beta_1$ ook veranderen om te zien of dit andere resultaten geeft.

De schatting van de parameters zal gebeuren door het analysemodel te fitten op de MAS-data voor elke referentiesoort (@sec-doelsoorten).

### Rol van stratificatie

Stratificatie (landbouwstreek × landschap × SBP) wordt gebruikt om telpunten te verdelen volgens oppervlaktegewichten (behalve binnen en buiten SBP worden 50-50 verdeeld), maar heeft geen directe rol in de datageneratie of -analyse.

## Analysemodel {#sec-analysemodel}

De gesimuleerde data worden geanalyseerd met een Generalized Linear Mixed Model (GLMM).
Het analysemodel is

$$
\eta_{ij} = \beta_0 + \beta_1 Jaar_i + \beta_2 SBP_j + \beta_3 (Jaar_i \times SBP_j) +
u_{punt,j}
$$

en fitten we met de **glmmTMB** package [@mcgillycuddy2025glmmTMB; @brooks2017glmmTMB]

```r
glmmTMB(
  y ~ jaar * sbp + (1 | punt),
  family = nbinom2()
)
```

De centrale toets is of deze parameter verschilt van nul:

```r
jaar:sbp
```

Deze parameter meet het verschil in trend tussen SBP en niet-SBP.

## Detecteerbare effectgrootte

In plaats van een klassieke steekproefgrootteanalyse wordt gewerkt vanuit een vast monitoringsontwerp (scenario's 100-400 telpunten) en wordt onderzocht welke trendverschillen tussen SBP- en niet-SBP-gebieden met dit ontwerp detecteerbaar zijn.
De centrale effectparameter is de interactieterm tussen jaar en SBP-status, die het verschil in jaarlijkse log-trend tussen beide groepen beschrijft.

Met behulp van de **designpower** package wordt via simulaties bepaald welke waarde van dit trendverschil nodig is om een vooraf gekozen power te bereiken [@onkelinx2026designpower].
Dit levert de minimum detecteerbare effectgrootte (MDE) op voor elk scenario van het aantal telpunten, en geeft zo direct inzicht in de gevoeligheid van het monitoringsnetwerk.
We kiezen een power van 0.9 en significantieniveau van 0.1.

```r
find_power(
  design,                      # initiële designparameters
                               # (aantal jaren, telperiodes, sd's ...)
  design_digits,               # aantal decimalen designparameters (precisie)
  opti,                        # parameter te optimaliseren (jaar:sbp)
  sim_power,                   # simulatie functie
                               # (genereert data en fit analysemodel, output = p-waarde)
  power = 0.9,                 # target power
  alpha = 0.1,                 # significance level
  filename = "power.duckdb",   # slaat alles op in database (met hashes)
)
```

De power is de kans dat je een echt bestaand effect ook daadwerkelijk detecteert.
Als er echt een verschil is in trend tussen SBP- en niet-SBP-gebieden, dan is de power de kans dat je analyse dat verschil ook als “significant” terugvindt.
Een power van 0,9 betekent dus 90 % kans om een echt effect te detecteren (of 10 % kans op een vals negatief resultaat (type II-fout; je mist het effect terwijl het er wel is)).

Het significantieniveau ($\alpha$) is de drempel voor hoe snel je een effect als “statistisch significant” beschouwt terwijl het in werkelijkheid niet bestaat.
Een $\alpha$ van 0.1 betekent dat je een 10% kans op een vals positief resultaat (type I-fout: je concludeert soms ten onrechte dat er een effect is, terwijl er eigenlijk geen is).

Met power = 0.9 en $\alpha$ = 0.1 kiezen we dus voor een ontwerp dat heel gevoelig is (weinig kans om echte trends te missen), maar accepteert wel een relatief ruime foutkans op vals-positieven.

## Mogelijke uitbreidingen van het simulatiekader {#sec-methodiek-uitbreidingen}

De huidige analyse is bewust opgezet als een eerste, vereenvoudigde evaluatie van de detecteerbaarheid van trendverschillen tussen SBP- en niet-SBP-gebieden. Verschillende elementen van de analyse kunnen in een latere fase verder worden onderzocht.

Een eerste belangrijk punt dat de doelsoorten niet overal in Vlaanderen voorkomen. Als bijvoorbeeld blijkt dat we 400 punten nodig hebben, dan zijn er maar enkele daarvan relevant voor zeldzame soorten zoals de geelgors. Stel dat deze soort in 10 % van het Vlaams landbouwgebied voorkomt, dan hebben we cru gesteld 4,000 telpunten nodig in Vlaanderen om voor deze soort een significant effect te kunnen detecteren. Nu gaan we ervan uit dat alle punten in Vlaanderen relevant zijn. Wanneer de resultaten bij het huidige, eenvoudige model reeds onvoldoende zijn, weten we reeds dat een uitgebreidere steekproef niet tot gunstigere conclusies zal leiden.

Daarnaast kan worden nagegaan of de effecten verschillen tussen open landschap (OL) en halfopen landschap (HOL). In de huidige studie worden beide landschapstypes samengenomen om uitspraken op Vlaams niveau te maximaliseren. Dit vertegenwoordigt het meest gunstige scenario qua steekproefgrootte. Indien zelfs op Vlaams niveau geen voldoende kleine effectgroottes detecteerbaar blijken, is het uitgesloten dat een verdere opsplitsing naar landschapstype wel voldoende statistische kracht zal opleveren.

Ten slotte kunnen ook meer realistische simulatie- en analysemethoden worden onderzocht. Voorbeelden zijn het toelaten van niet-lineaire populatietrends doorheen de tijd. Dergelijke uitbreidingen sluiten doorgaans beter aan bij de biologische realiteit, maar vereisen bijkomende aannames en een grotere modelcomplexiteit. De huidige analyse kan daarom worden beschouwd als een eerste screening van de haalbaarheid, waarna indien nodig meer verfijnde modellen kunnen worden ontwikkeld.
