---
output: html_document
editor_options: 
  chunk_output_type: console
---
# Schatting simulatieparameters {#sec-schatting-simulatieparameters}

```{r}
#| echo: FALSE
#| warning: FALSE
#| message: FALSE
library(knitr)
library(targets)
library(tidyverse)
library(factoextra)
library(INBOtheme)

theme_set(theme_inbo(base_size = 12, transparent = TRUE))

conflicted::conflicts_prefer(dplyr::filter)

source("R/describe_presence.R")
source("R/tar_read_mas.R")

options(OutDec = ",")
```

```{r}
target_species <- c(
  "Boerenzwaluw",
  "Geelgors",
  "Gele Kwikstaart",
  "Grasmus",
  "Graspieper",
  "Grutto",
  "Kievit",
  "Kneu",
  "Patrijs",
  "Ringmus",
  "Roodborsttapuit",
  "Scholekster",
  "Torenvalk",
  "Veldleeuwerik",
  "Wulp"
)
```

In dit hoofdstuk worden de simulatieparameters geschat die als input dienen voor de poweranalyse. Hiervoor wordt gebruikgemaakt van de gegevens uit de jaren 2024 en 2025 voor de doelsoorten: `r tolower(target_species)`.

Eerst worden de waarnemingsgegevens ingelezen en gefilterd op de geselecteerde soorten.
Enkel broedvogelwaarnemingen worden behouden (broedcode > 0), behalve voor torenvalk, en de aantallen worden samengevat per telpunt, jaar en telperiode.
Vervolgens worden afwezigheden toegevoegd op basis van de beschikbare bezoekgegevens.
Voor elke soort worden de data uit de telperiode geselecteerd waarin gemiddeld de hoogste aantallen worden vastgesteld over beide jaren.

Ten slotte worden de nullen van locaties waar de soort nooit is gezien over alle 2 x 4 telperiodes verwijderd. Deze worden beschouwd als structurele afwezigheid van de soort.
`r tolower(sort(target_species[tar_read_mas("presence_prop") < 0.2]))` werden in minder dan 20 % van de telpunten waargenomen in 2024 en 2025 (zie verder).
Deze soorten worden niet verder meegenomen in de analyses.

Voor de resterende soorten wordt vervolgens een Generalized Linear Mixed Model (GLMM) opgesteld met het aantal waargenomen individuen als responsvariabele (zie @sec-analysemodel).
Uit dit model worden vervolgens de parameters geëxtraheerd die nodig zijn voor de simulaties: de verwachte aantallen binnen en buiten SBP-gebied, en de variatie tussen telpunten (zie ook @sec-samenvatting-simulatieparameters).

## Overzicht parameterschattingen

De geschatte parameters zijn weergegeven in @tbl-est-params.

```{r}
#| label: tbl-est-params
#| tbl-cap: "Geschatte simulatieparameters per soort op basis van de GLMMs
#|   gefit op de gegevens van 2024 en 2025. `verwacht_buiten` en
#|   `verwacht_binnen` geven het verwachte aantal individuen per telpunt
#|   respectievelijk buiten en binnen SBP-gebied weer."
parameters_df <- tar_read_mas("parameters_df")
parameters_df_selection <- parameters_df %>%
  mutate(
    soort = tolower(naam),
    verwacht_buiten = round(exp(beta_0), 2),
    verwacht_binnen = round(exp(beta_0 + beta_2), 2)
  ) %>%
  select(
    "soort", "beta_0", "beta_2", "verwacht_buiten", "verwacht_binnen",
    "sigma_punt"
  )
parameters_df_selection %>%
  mutate(beta_0 = round(beta_0, 3),
         beta_2 = round(beta_2, 3),
         sigma_punt = round(sigma_punt, 6)) %>%
  arrange(desc(beta_0), desc(beta_2)) %>%
  kable(booktabs = TRUE) %>%
  kableExtra::kable_styling(latex_options = c("striped")) %>%
  kableExtra::row_spec(0, bold = TRUE)
```

```{r}
#| label: fig-est-params-boxplot
#| fig-cap: "Verdeling van de geschatte simulatieparameters over de
#|   geselecteerde doelsoorten. Rode punten geven de waarden per
#|   soort weer."
#| warning: FALSE
#| fig-height: 5
parameters_df_selection %>%
  select(-starts_with("verwacht")) %>%
  pivot_longer("beta_0":"sigma_punt", names_to = "param") %>%
  ggplot(aes(x = param, y = value)) +
  geom_hline(yintercept = 0, linetype = "dashed", colour = "grey") +
  geom_boxplot() +
  geom_point(position = position_jitter(0.2), size = 1,
             colour = "firebrick") +
  labs(x = "Parameter", y = "Waarde") +
  theme_minimal()
```

```{r}
#| label: fig-est-params-pca
#| fig-cap: "PCA-biplot van de geschatte simulatieparameters voor de
#|   geselecteerde doelsoorten. Soorten die dicht bij elkaar liggen hebben
#|   vergelijkbare combinaties van `beta_0`, `beta_2` en `sigma_punt`. De
#|   pijlen geven de bijdrage van deze parameters aan de eerste twee
#|   hoofdcomponenten weer."
#| warning: FALSE
#| message: FALSE
pca_pois <- parameters_df %>%
  select(naam, beta_0, beta_2, sigma_punt) %>%
  as.data.frame()

rownames(pca_pois) <- tolower(pca_pois$naam)

pca_pois_fit <- prcomp(
  pca_pois[, -1],
  center = TRUE,
  scale. = TRUE
)

fviz_pca_biplot(
  pca_pois_fit,
  label = "all",
  repel = TRUE
)
```

\newpage

## Resultaten per soort

We beschouwen twee jaar en vier telperiodes. We gaan na waar de elke soort is waargenomen tijdens deze acht bezoeken.

<!-- AUTOGENERATED-START -->

> Niet manueel aanpassen

<!-- AUTOGENERATED-END -->
