---
output: html_document
editor_options: 
  chunk_output_type: console
---
# Detecteerbare effectgrootte {#sec-detecteerbare-effectgrootte}

```{r}
#| echo: FALSE
#| warning: FALSE
#| message: FALSE
library(knitr)
library(targets)
library(tidyverse)
library(glmmTMB)

conflicted::conflicts_prefer(dplyr::filter)

source("R/tar_read_mas.R")
```

Beschouw een hypothetische akkervogelsoort die over heel Vlaanderen aanwezig is aan een gelijkaardige densiteit.
Deze soort heeft de hoogste densiteit buiten SBP en de hoogste densiteit binnen SBP van de werkelijke akkervogels in MAS (hoogste $\beta_0$: `r round(tar_read_mas("best_parameters")$beta_0, 3)`, en $\beta_2$: `r round(tar_read_mas("best_parameters")$beta_2, 3)`) en de kleinste variatie tussen telpunten ($\sigma_{punt}$: `r round(tar_read_mas("best_parameters")$sigma_punt, 6)`).
Deze heeft bijgevolg een verwachte densiteit buiten SBP van `r round(exp(tar_read_mas("best_parameters")$beta_0), 2)` en binnen SBP van `r round(exp(tar_read_mas("best_parameters")$beta_0 + tar_read_mas("best_parameters")$beta_2), 2)`.

We onderscheiden in eerste instantie drie scenario's (~$\beta_1$):

1. Een achteruitgang buiten SBP van -1 % per jaar 
2. Geen achteruitgang buiten SBP
3. Een vooruitgang buiten SBP van +1 % per jaar

De trend buiten SBP moet telkens positief zijn en groter dan de trend buiten SBP.

## Resultaten

```{r}
# Get effect sizes
detectable_effect_df <- tar_read_mas("detectable_effect_df")
detectable_effect_10j <- detectable_effect_df %>%
  filter(n_jaar == 10) %>%
  mutate(scenario = factor(cur_group_id()),
         .by = "beta_1")
```

```{r}
# Visualise raw estimates
detectable_effect_10j %>%
  ggplot(aes(x = n_telpunten, y = effect_pct, colour = scenario)) +
  geom_line(linewidth = 0.3) +
  geom_point(size = 1) +
  geom_errorbar(
    aes(
      ymin = effect_pct_low,
      ymax = effect_pct_high
    ),
    width = 5, linewidth = 0.3
  ) +
  scale_y_continuous(limits = c(0, NA)) +
  labs(
    x = "Aantal telpunten",
    y = "Detecteerbare jaarlijkse\ninteractieverandering (%)",
    colour = "Scenario"
  ) +
  theme_minimal()
```

De detecteerbare effectgrootte neemt af naarmate het aantal telpunten toeneemt. Dit is een rechtstreeks gevolg van de toename in statistische precisie bij een grotere steekproefomvang. In klassieke power-analyses daalt de standaardfout van een schatter ongeveer evenredig met de inverse vierkantswortel van de steekproefgrootte. Daardoor wordt ook de minimaal detecteerbare effectgrootte verwacht af te nemen volgens een relatie van de vorm

$$
\text{effectgrootte} \propto \frac{1}{\sqrt{n}},
$$

waarbij $n$ het aantal telpunten voorstelt.

In de onderstaande figuur wordt de volle lijn enkel getoond binnen het bereik van de gesimuleerde aantallen telpunten. De stippellijn geeft een extrapolatie weer buiten dit bereik en moet daarom voorzichtig worden geïnterpreteerd. De gearceerde zone stelt het 95%-betrouwbaarheidsinterval van de geschatte relatie voor.

```{r}
# Predict detectable effect
pred_df <- detectable_effect_10j %>%
  group_split(scenario) %>%
  lapply(function(data) {
    mod <- lm(effect_pct ~ I(1 / sqrt(n_telpunten)), data = data)

    newdata <- tibble(
      n_telpunten = seq(min(data$n_telpunten), 800, length.out = 200)
    )

    pred <- predict(mod, newdata = newdata, interval = "confidence")

    bind_cols(
      newdata,
      as.data.frame(pred)
    ) %>%
      mutate(
        extrapolated = n_telpunten > max(data$n_telpunten),
        scenario = unique(data$scenario)
      )
  }) %>%
  bind_rows()

# Visualise effect trend
ggplot(detectable_effect_10j,
       aes(x = n_telpunten, y = effect_pct, colour = scenario)) +
  geom_point(size = 1) +
  # geom_ribbon(
  #   data = pred_df,
  #   aes(x = n_telpunten, y = fit, ymin = lwr, ymax = upr, fill = scenario),
  #   alpha = 0.2,
  #   inherit.aes = FALSE
  # ) +
  geom_line(
    data = filter(pred_df, !extrapolated),
    aes(y = fit),
    linewidth = 0.3
  ) +

  # Extrapolation
  geom_line(
    data = filter(pred_df, extrapolated),
    aes(y = fit),
    linewidth = 0.3,
    linetype = "dashed"
  ) +

  scale_y_continuous(limits = c(0, NA)) +
  labs(
    x = "Aantal telpunten",
    y = "Detecteerbare jaarlijkse\ninteractieverandering (%)",
    colour = "Scenario"
  ) +
  theme_minimal()
```
