---
output: html_document
editor_options: 
  chunk_output_type: console
---
# Detecteerbare effectgrootte {#sec-detecteerbare-effectgrootte}

```{r}
#| warning: FALSE
#| message: FALSE
library(knitr)
library(targets)
library(tidyverse)
library(INBOtheme)

theme_set(theme_inbo(base_size = 12, transparent = TRUE))

conflicted::conflicts_prefer(dplyr::filter)

source("R/tar_read_mas.R")

options(OutDec = ",")
```

Beschouw een hypothetische boerenlandvogelsoort die over heel Vlaanderen aanwezig is aan een gelijkaardige densiteit.
Deze soort heeft de hoogste densiteit buiten SBP-gebied en de hoogste densiteit binnen SBP-gebied van de werkelijke boerenlandvogels in MAS (hoogste $\beta_0$ = `r round(tar_read_mas("best_parameters")$beta_0, 3)`, en $\beta_2$ = `r round(tar_read_mas("best_parameters")$beta_2, 3)`) en de kleinste variatie tussen telpunten ($\sigma_{punt}$ = `r round(tar_read_mas("best_parameters")$sigma_punt, 6)`).
Deze variatie is praktisch verwaarloosbaar: het verschil tussen een telpunt aan de onderkant en de bovenkant van de verdeling van telpunteffecten bedraagt slechts `r round((exp(diff(qnorm(c(0.025, 0.975), sd = tar_read_mas("best_parameters")$sigma_punt))) - 1) * 100, 3)` %.
Deze verwachte startdensiteit buiten SBP-gebied bedraagt bijgevolg $\exp(\beta_0) =$ `r round(exp(tar_read_mas("best_parameters")$beta_0), 2)` en binnen SBP-gebied $\exp(\beta_0 + \beta_2) =$ `r round(exp(tar_read_mas("best_parameters")$beta_0 + tar_read_mas("best_parameters")$beta_2), 2)`.

De detecteerbare effectgrootte werd bepaald via een iteratieve optimalisatieprocedure waarbij de parameter $\beta_3$ werd gekozen zodat een statistische power van 0,9 werd bereikt. Een gedetailleerde visualisatie van deze optimalisatie voor elk scenario is opgenomen in @sec-powerplot.

## Variabele trend buiten SBP-gebied
### Methodiek

We onderscheiden drie scenario's voor de trend buiten SBP-gebied (~$\beta_1$):

1. Een log-lineaire achteruitgang buiten SBP-gebied van -1 % per jaar (`r paste(round(100 * (exp(10 * -0.01) - 1), 1), "%")` over 10 jaar)
2. Constant buiten SBP-gebied (log-lineaire trend van 0 % per jaar)
3. Een log-lineaire vooruitgang buiten SBP-gebied van +1 % per jaar (`r paste(round(100 * (exp(10 * 0.01) - 1), 1), "%")` over 10 jaar)

De log-lineaire trend binnen SBP-gebied moet telkens gunstiger zijn de trend buiten SBP-gebied.

### Resultaten

```{r}
# Get effect sizes
detectable_effect_df <- tar_read_mas("detectable_effect_df")
detectable_effect_10j <- detectable_effect_df %>%
  filter(n_jaar == 10) %>%
  mutate(scenario = factor(cur_group_id()),
         .by = "beta_1") %>%
  mutate(
    trend_buiten_jaarlijks = factor(
      paste(round(100 * (exp(beta_1) - 1), 1), "%")
    ),
    trend_buiten_tienjaarlijks = factor(
      paste(round(100 * (exp(10 * beta_1) - 1), 1), "%")
    )
  )
```

De minimaal detecteerbare trendverschillen tussen buiten en binnen SBP-gebied zijn zeer hoog.
We zien hierin slechts kleine verschillen tussen de trendscenario's (@fig-detectable-effect-10j-raw).
Wel zal de minimaal detecteerbare trend binnen SBP-gebied hoger zijn naarmate de trend buiten SBP-gebied hoger is om hetzelfde positieve trendverschil te kunnen detecteren tussen beide.
Zoals verwacht, blijkt dat een kleiner effect (trendverschillen buiten vs. binnen SBP-gebied) gedetecteerd kan worden bij een groter aantal telpunten.
@tbl-trends-sbp geeft een overzicht van de veronderstelde trends buiten SBP-gebied en de overeenkomstige minimaal detecteerbare trends binnen SBP-gebied.
@tbl-detectable-effect-10j toont dezelfde resultaten uitgedrukt als het detecteerbaar verschil met "binnen SBP" over een periode van 10 jaar.

\newpage

```{r}
#| label: tbl-trends-sbp
#| tbl-cap: "Veronderstelde trend buiten SBP-gebied en de overeenkomstige
#|   minimaal detecteerbare trend binnen SBP-gebied voor drie scenario's en
#|   verschillende aantallen telpunten. De trends worden zowel als jaarlijkse
#|   als als cumulatieve verandering over 10 jaar weergegeven."
fmt_pct <- function(x, digits) {
  paste0(
    formatC(
      x,
      format = "f",
      digits = digits,
      decimal.mark = ","
    ),
    " %"
  )
}

detectable_effect_10j %>%
  mutate(
    trend_buiten_jaarlijks =
      fmt_pct(100 * (exp(beta_1) - 1), 1),
    trend_buiten_10j =
      fmt_pct(100 * (exp(10 * beta_1) - 1), 1),
    trend_binnen_jaarlijks =
      fmt_pct(100 * (exp(beta_1 + beta3) - 1), 1),
    trend_binnen_10j =
      fmt_pct(100 * (exp(10 * (beta_1 + beta3)) - 1), 0)
  ) %>%
  select(
    n_telpunten,
    trend_buiten_jaarlijks,
    trend_buiten_10j,
    trend_binnen_jaarlijks,
    trend_binnen_10j
  ) %>%
  pivot_wider(
    names_from = n_telpunten,
    values_from = c(trend_binnen_jaarlijks, trend_binnen_10j),
    names_glue = "{.value}_n{n_telpunten}"
  ) %>%
  kable(
    booktabs = TRUE,
    col.names = c(
      "Jaarlijks",
      "10 jaar",
      "100",
      "200",
      "400",
      "100",
      "200",
      "400"
    ),
    align = "r"
  ) %>%
  kableExtra::add_header_above(c(
    "Trend buiten SBP" = 2,
    "Detecteerbare trend\nbinnen SBP (jaarlijks)" = 3,
    "Detecteerbare trend\nbinnen SBP (10 jaar)" = 3
  )) %>%
  kableExtra::kable_styling(latex_options = "striped") %>%
  kableExtra::column_spec(c(2, 5), border_right = TRUE) %>%
  kableExtra::row_spec(0, bold = TRUE)
```

```{r}
#| label: tbl-detectable-effect-10j
#| tbl-cap: "Minimaal detecteerbaar trendverschil over een
#|   periode van 10 jaar (%) voor drie trendscenario's buiten SBP-gebied en
#|   verschillende aantallen telpunten. Waarden tussen haakjes geven de
#|   onder- en bovengrens van de geschatte detecteerbare verandering weer."
detectable_effect_10j %>%
  mutate(value = fmt_pct(effect_pct_long, 0)) %>%
  select(starts_with("trend_buiten"), n_telpunten, value) %>%
  pivot_wider(
    names_from = n_telpunten,
    values_from = value,
    names_prefix = "n = "
  ) %>%
  kable(
    booktabs = TRUE,
    col.names = c(
      "Jaarlijks",
      "10 jaar",
      "n = 100",
      "n = 200",
      "n = 400"
    ),
    align = "r"
  ) %>%
  kableExtra::add_header_above(c(
    "Trend buiten SBP" = 2,
    "Detecteerbaar trendverschil met\n'binnen SBP' over 10 jaar" = 3
  )) %>%
  kableExtra::kable_styling(latex_options = "striped") %>%
  kableExtra::column_spec(2, border_right = TRUE) %>%
  kableExtra::row_spec(0, bold = TRUE)
```

```{r}
#| label: fig-detectable-effect-10j-raw
#| fig-cap: "Relatie tussen het aantal telpunten en het detecteerbaar
#|   10-jaarlijkse trendverschil (%) voor drie trendscenario's buiten
#|   SBP-gebied."
# Visualise raw estimates
detectable_effect_10j %>%
  ggplot(aes(x = n_telpunten, y = effect_pct_long,
             colour = trend_buiten_tienjaarlijks)) +
  geom_line(linewidth = 0.3) +
  geom_point(size = 1) +
  scale_y_continuous(limits = c(0, NA)) +
  labs(
    x = "Aantal telpunten",
    y = "Detecteerbaar 10-jaarlijks\ntrendverschil (%)",
    colour = "Trend buiten\nSBP (10-jaar)"
  ) +
  theme_minimal()
```

\newpage

### Bespreking

De detecteerbare effectgrootte neemt af naarmate het aantal telpunten toeneemt.
Dit is een rechtstreeks gevolg van de toename in statistische precisie bij een grotere steekproefomvang.
In klassieke power-analyses daalt de standaardfout van een schatter ongeveer evenredig met de inverse vierkantswortel van de steekproefgrootte. 
Omdat in het Poisson-model een log-link wordt gebruikt, geldt deze relatie voor de geschatte effecten op de log-schaal.
De minimaal detecteerbare effectgrootte op deze schaal wordt daarom verwacht af te nemen volgens een relatie van de vorm

$$
\text{MDE}_{log} \propto \frac{1}{\sqrt{n}}
$$

waarbij $n$ het aantal telpunten voorstelt.

In deze analyse drukken we het minimaal detecteerbare effect echter uit als een percentage op de oorspronkelijke schaal over 10 jaar, namelijk als $(\exp(\beta_{3, min} * 10) - 1) * 100 \%$.
De detecteerbare effectgrootte in procenten vertoont in de simulaties ongeveer dezelfde afname met het aantal telpunten (@fig-detectable-effect-10j-model).

In @fig-detectable-effect-10j-model wordt de doorlopende lijn enkel getoond binnen het bereik van de gesimuleerde aantallen telpunten. De stippellijn geeft een extrapolatie weer buiten dit bereik en moet daarom voorzichtig worden geïnterpreteerd.

```{r}
#| label: fig-detectable-effect-10j-model
#| fig-cap: "Geschatte relatie tussen het aantal telpunten en het detecteerbaar
#|   10-jaarlijks trendverschil (%) op basis van een inverse
#|   vierkantswortelmodel. De doorlopende lijn geeft interpolatie binnen het
#|   simulatiebereik weer; de stippellijn is extrapolatie."
# Predict detectable effect
pred_df <- detectable_effect_10j %>%
  group_split(scenario) %>%
  lapply(function(data) {
    mod <- lm(effect_pct_long ~ I(1 / sqrt(n_telpunten)), data = data)

    newdata <- tibble(
      n_telpunten = seq(min(data$n_telpunten), 800, length.out = 200)
    )

    pred <- predict(mod, newdata = newdata, interval = "confidence")

    bind_cols(
      newdata,
      as.data.frame(pred)
    ) %>%
      mutate(
        extrapolated = n_telpunten > max(data$n_telpunten),
        scenario = unique(data$scenario)
      )
  }) %>%
  bind_rows() %>%
  left_join(
    detectable_effect_10j %>%
      select(scenario, trend_buiten_tienjaarlijks),
    by = join_by(scenario),
    relationship = "many-to-many"
  )

# Visualise effect trend
ggplot(detectable_effect_10j,
       aes(x = n_telpunten, y = effect_pct_long,
           colour = trend_buiten_tienjaarlijks)) +
  geom_point(size = 1) +
  geom_line(
    data = filter(pred_df, !extrapolated),
    aes(y = fit),
    linewidth = 0.3
  ) +

  # Extrapolation
  geom_line(
    data = filter(pred_df, extrapolated),
    aes(y = fit),
    linewidth = 0.3,
    linetype = "dashed"
  ) +

  scale_y_continuous(limits = c(0, NA)) +
  labs(
    x = "Aantal telpunten",
    y = "Detecteerbaar 10-jaarlijks\ntrendverschil (%)",
    colour = "Trend buiten\nSBP (10-jaar)"
  ) +
  theme_minimal()
```

\newpage

## Variabele lengte tijdreeks
### Methodiek

We onderscheiden in drie scenario's voor de lengte van de tijdreeks (10, 16 en 24 jaar).
Dit is uitgevoerd voor een achteruitgang buiten SBP-gebied van -1 % per jaar (scenario 1 uit vorige Paragraaf).

### Resultaten

```{r}
detectable_effect_years <- detectable_effect_df %>%
  mutate(scenario = factor(cur_group_id()),
         .by = c("beta_1", "n_jaar")) %>%
  filter_out(scenario %in% 2:3)
```

Zoals verwacht, blijkt dat een kleiner effect gedetecteerd kan worden bij een groter aantal telpunten en bij een langere tijdreeks (@tbl-detectable-effect-years, @fig-detectable-effect-years-raw).

```{r}
#| label: tbl-detectable-effect-years
#| tbl-cap: "Detecteerbaar jaarlijks en cumulatieve trendverschil (%)
#|   als functie van het aantal telpunten en de lengte van de tijdreeks."
detectable_effect_years %>%
  transmute(
    n_jaar,
    maat = "Per jaar",
    n_telpunten,
    value = fmt_pct(effect_pct, 1)
  ) %>%
  bind_rows(
    detectable_effect_years %>%
      transmute(
        n_jaar,
        maat = "Volledige tijdreeks",
        n_telpunten,
        value = fmt_pct(effect_pct_long, 0)
      )
  ) %>%
  pivot_wider(
    names_from = n_telpunten,
    values_from = value,
    names_prefix = "n = "
  ) %>%
  arrange(
    factor(maat, levels = c("Per jaar", "Volledige tijdreeks")),
    n_jaar
  ) %>%
  mutate(
    `Lengte tijdreeks` = if_else(
      !duplicated(paste(maat, n_jaar)),
      paste(n_jaar, "jaar"),
      ""
    )
  ) %>%
  select(`Lengte tijdreeks`, `n = 100`, `n = 200`, `n = 400`) %>%
  kable(
    booktabs = TRUE,
    align = rep(c("l", "r"), c(1, 3))
  ) %>%
  kableExtra::add_header_above(c(
    " " = 1,
    "Detecteerbaar trendverschil" = 3
  )) %>%
  kableExtra::pack_rows("Per jaar", 1, 3) %>%
  kableExtra::pack_rows(
    "Volledige tijdreeks",
    3 + 1,
    2 * 3
  ) %>%
  kableExtra::kable_styling(latex_options = c("striped")) %>%
  kableExtra::row_spec(0, bold = TRUE)
```

```{r}
#| label: fig-detectable-effect-years-raw
#| fig-cap: "Relatie tussen het aantal telpunten en het detecteerbaar
#|   jaarlijks trendverschil (%) voor drie verschillende tijdreeksen."
# Visualise raw estimates
detectable_effect_years %>%
  mutate(legend = factor(paste(n_jaar, "jaar"))) %>%
  ggplot(aes(x = n_telpunten, y = effect_pct, colour = legend)) +
  geom_line(linewidth = 0.3) +
  geom_point(size = 1) +
  scale_y_continuous(limits = c(0, NA)) +
  labs(
    x = "Aantal telpunten",
    y = "Detecteerbaar jaarlijks\ntrendverschil (%)",
    colour = "Lengte tijdreeks"
  ) +
  theme_minimal()
```

\newpage

### Bespreking

We fitten een model van de vorm

$$
E = a n^{-b} T^{-c}
$$

waarbij 


$E$: detecteerbare effectgrootte

$n$: het aantal telpunten

$T$: de lengte van de tijdreeks (in jaren)

```{r, echo=FALSE}
fit_time <- lm(log(effect_pct) ~ log(n_telpunten) + log(n_jaar),
               data = detectable_effect_years)
```

De simulaties tonen dat de detecteerbare effectgrootte wordt beschreven door een machtsfunctie van zowel het aantal telpunten als de lengte van de tijdreeks (@fig-detectable-effect-years-model).
De geschatte exponenten (`r round(coef(fit_time)[2], 3)` voor het aantal telpunten en `r round(coef(fit_time)[3], 3)` voor het aantal jaren) liggen dicht bij de theoretisch verwachte waarden van respectievelijk (-1/2) en (-3/2). Deze theoretische relatie geldt voor de detecteerbare effectgrootte op de log-schaal en impliceert dat deze bij benadering afneemt volgens

$$
\text{MDE}_{log} \propto \frac{1}{\sqrt{n_{\text{telpunten}}*T^3}}
$$

De detecteerbare effectgrootte wordt in deze analyse echter uitgedrukt als een percentage op de oorspronkelijke schaal (@fig-detectable-effect-years-model).
De simulaties tonen dat ook de teruggetransformeerde effectgrootte ongeveer dezelfde afhankelijkheid van het aantal telpunten en de lengte van de tijdreeks vertoont als op de log-schaal.

```{r, echo=TRUE}
fit_time <- lm(log(effect_pct) ~ log(n_telpunten) + log(n_jaar),
               data = detectable_effect_years)
summary(fit_time)
```

```{r}
#| label: fig-detectable-effect-years-model
#| fig-cap: "Geschatte relatie tussen het aantal telpunten en het detecteerbaar
#|   jaarlijks trendverschil (%) op basis van een inverse
#|   vierkantswortelmodel. De doorlopende lijn geeft interpolatie binnen het
#|   simulatiebereik weer; de stippellijn is extrapolatie."
# Predict detectable effect
pred_df <- detectable_effect_years %>%
  group_split(scenario) %>%
  lapply(function(data) {
    mod <- lm(effect_pct ~ I(1 / sqrt(n_telpunten)), data = data)

    newdata <- tibble(
      n_telpunten = seq(min(data$n_telpunten), 800, length.out = 200)
    )

    pred <- predict(mod, newdata = newdata, interval = "confidence")

    bind_cols(
      newdata,
      as.data.frame(pred)
    ) %>%
      mutate(
        extrapolated = n_telpunten > max(data$n_telpunten),
        scenario = unique(data$scenario)
      )
  }) %>%
  bind_rows() %>%
  left_join(
    detectable_effect_years %>%
      select(scenario, n_jaar),
    by = join_by(scenario),
    relationship = "many-to-many"
  ) %>%
  mutate(legend = factor(paste(n_jaar, "jaar")))

# Visualise effect trend
p_effect_years_model <- detectable_effect_years %>%
  mutate(legend = factor(paste(n_jaar, "jaar"))) %>%
  ggplot(aes(x = n_telpunten, y = effect_pct, colour = legend)) +
  geom_point(size = 1) +
  geom_line(
    data = filter(pred_df, !extrapolated),
    aes(y = fit),
    linewidth = 0.3
  ) +

  # Extrapolation
  geom_line(
    data = filter(pred_df, extrapolated),
    aes(y = fit),
    linewidth = 0.3,
    linetype = "dashed"
  ) +

  scale_y_continuous(limits = c(0, NA)) +
  labs(
    x = "Aantal telpunten",
    y = "Detecteerbaar jaarlijks\ntrendverschil (%)",
    colour = "Lengte tijdreeks"
  ) +
  theme_minimal()

ggsave(
  "./figures/detectable_effect_years_model.png",
  p_effect_years_model,
  dpi = 300
)

p_effect_years_model
```

\newpage

## Sensitiviteitsanalyse variantie tussen telpunten
### Methodiek

In de oorspronkelijke poweranalyse werd voor de hypothetische boerenlandvogelsoort uitgegaan van een zeer kleine variantie tussen telpunten (`sigma_punt`). Om na te gaan in welke mate deze keuze de resultaten beïnvloedt, werd een sensitiviteitsanalyse uitgevoerd waarbij de variantie tussen telpunten werd gevarieerd.

Hiervoor werden vijf waarden van `sigma_punt` beschouwd, gelijkmatig verdeeld tussen de minimale en maximale geschatte variantie tussen telpunten over de onderzochte boerenlandvogels (resp. `r round(min(tar_read_mas("sigmas_punt"), 6)` en `r round(max(tar_read_mas("sigmas_punt"), 2)`). De overige parameters van de hypothetische soort werden constant gehouden. De sensitiviteitsanalyse werd uitgevoerd voor dezelfde scenario's als in de hoofdanalyse (voor 200 telpunten).

Bij een model met een log-link heeft een verandering in `sigma_punt` twee tegengestelde effecten. Een grotere variantie leidt tot meer heterogeniteit tussen telpunten, wat de precisie van de schatting kan verminderen. Tegelijkertijd neemt bij een log-link de marginale verwachte abundantie toe met de variantie, omdat

$$
E(Y) = \exp\left(\beta_0 + \frac{\sigma_{\mathrm{punt}}^2}{2}\right).
$$

Een hogere variantie kan daardoor gepaard gaan met hogere verwachte aantallen en bijgevolg met een grotere statistische power. De sensitiviteitsanalyse onderzoekt in welke mate deze effecten doorwegen voor de berekening van het minimaal detecteerbare effect.

### Resultaten

Het minimaal detecteerbare effect varieert met de veronderstelde variantie tussen telpunten (@tbl-detectable-effect-sigma, @fig-detectable-effect-sigma). Bij de gekozen parameterwaarden blijkt het minimaal detecteerbare effect af te nemen bij een toenemende `sigma_punt`.

De verandering in het detecteerbare effect is [beperkt/duidelijk], en is [vooral zichtbaar bij een klein/groot] aantal telpunten. [Indien van toepassing: De rangorde van de onderzochte scenario's blijft hierbij behouden.]

```{r}
#| label: tbl-detectable-effect-sigma
#| tbl-cap: "Detecteerbaar jaarlijks trendverschil (%) als functie van het
#|   aantal telpunten en de veronderstelde variantie tussen telpunten."
detectable_effect_sigma_df <- tar_read_mas("detectable_effect_sigma_df")
```

De relatie tussen `sigma_punt` en het detecteerbare effect kan het best rechtstreeks worden weergegeven in een figuur waarin `sigma_punt` op de x-as staat en het minimaal detecteerbare jaarlijkse trendverschil op de y-as. De verschillende aantallen telpunten kunnen daarbij als afzonderlijke lijnen worden weergegeven (@fig-detectable-effect-sigma).

```{r}
#| label: fig-detectable-effect-sigma
#| fig-cap: "Relatie tussen de veronderstelde variantie tussen telpunten
#|   (`sigma_punt`) en het detecteerbaar jaarlijks trendverschil (%) voor
#|   verschillende aantallen telpunten."
# Visualise raw estimates
detectable_effect_10j %>%
  filter(scenario == 1) %>%
  bind_rows(detectable_effect_sigma_df) %>%
  ggplot(aes(x = sigma_punt, y = effect_pct_long, colour = factor(n_telpunten))) +
  geom_line(linewidth = 0.3) +
  geom_point(size = 1) +
  scale_y_continuous(limits = c(0, NA)) +
  labs(
    x = "Variantie tussen telpunten",
    y = "Detecteerbaar 10-jaarlijks\ntrendverschil (%)",
    colour = "Aantal telpunten"
  ) +
  theme_minimal()
```

### Bespreking

De sensitiviteitsanalyse toont dat de keuze van de variantie tussen telpunten invloed heeft op het berekende minimaal detecteerbare effect. Een hogere `sigma_punt` leidt in deze simulatie tot [een lager/een vergelijkbaar/hoger] minimaal detecteerbaar effect.

Dit resultaat moet worden geïnterpreteerd in het licht van de log-link in het model. Een hogere variantie tussen telpunten betekent niet alleen dat de abundantie sterker varieert tussen telpunten, maar verhoogt ook de marginale verwachte abundantie. Hierdoor kunnen hogere waarden van `sigma_punt` in deze analyse leiden tot hogere verwachte aantallen en bijgevolg tot een hogere power. Het effect van `sigma_punt` op het minimaal detecteerbare effect is daarom het resultaat van een afweging tussen enerzijds de toegenomen heterogeniteit en anderzijds de toegenomen marginale verwachte abundantie.

De sensitiviteitsanalyse geeft daarom aan dat het niet zonder meer gerechtvaardigd is om een variantie van nagenoeg nul als meest optimale scenario te beschouwen. Wanneer het doel is om een hypothetische soort te definiëren waarvoor het minimaal detecteerbare effect zo klein mogelijk is, moet rekening worden gehouden met beide effecten van `sigma_punt`.

Voor de conclusies van de poweranalyse is vooral van belang of de keuze van `sigma_punt` leidt tot een wezenlijk andere inschatting van het minimaal detecteerbare effect. [Indien de verschillen beperkt zijn: De verschillen tussen de onderzochte waarden van `sigma_punt` zijn relatief beperkt, waardoor de oorspronkelijke conclusies van de poweranalyse niet wezenlijk veranderen.] [Indien de verschillen groot zijn: De resultaten verschillen echter voldoende sterk tussen de onderzochte waarden van `sigma_punt` om deze parameterkeuze expliciet mee te nemen bij de interpretatie van het minimaal detecteerbare effect.]
