---
output: html_document
editor_options: 
  chunk_output_type: console
---
# Detecteerbare effectgrootte {#sec-detecteerbare-effectgrootte}

```{r}
#| echo: FALSE
#| warning: FALSE
#| message: FALSE
library(knitr)
library(targets)
library(tidyverse)
library(glmmTMB)

conflicted::conflicts_prefer(dplyr::filter)

source("R/tar_read_mas.R")
```

Beschouw een hypothetische akkervogelsoort die over heel Vlaanderen aanwezig is aan een gelijkaardige densiteit.
Deze soort heeft de hoogste densiteit buiten SBP en de hoogste densiteit binnen SBP van de werkelijke akkervogels in MAS (hoogste $\beta_0$: `r round(tar_read_mas("best_parameters")$beta_0, 3)`, en $\beta_2$: `r round(tar_read_mas("best_parameters")$beta_2, 3)`) en de kleinste variatie tussen telpunten ($\sigma_{punt}$: `r round(tar_read_mas("best_parameters")$sigma_punt, 6)`).
Deze heeft bijgevolg een verwachte startdensiteit buiten SBP van `r round(exp(tar_read_mas("best_parameters")$beta_0), 2)` en binnen SBP van `r round(exp(tar_read_mas("best_parameters")$beta_0 + tar_read_mas("best_parameters")$beta_2), 2)`.

## Variabele trend buiten SBP
### Methodiek

We onderscheiden drie scenario's voor de trend buiten SBP (~$\beta_1$):

1. Een achteruitgang buiten SBP van -1 % per jaar (`r paste(round(100 * (exp(10 * -0.01) - 1), 1), "%")` over 10 jaar)
2. Stabiele trend buiten SBP
3. Een vooruitgang buiten SBP van +1 % per jaar (`r paste(round(100 * (exp(10 * 0.01) - 1), 1), "%")` over 10 jaar)

De trend binnen SBP moet telkens positief zijn en groter dan de trend buiten SBP.

### Resultaten

```{r}
# Get effect sizes
detectable_effect_df <- tar_read_mas("detectable_effect_df")
detectable_effect_10j <- detectable_effect_df %>%
  filter(n_jaar == 10) %>%
  mutate(scenario = factor(cur_group_id()),
         .by = "beta_1") %>%
  mutate(
    trend_buiten_jaarlijks = factor(
      paste(round(100 * (exp(beta_1) - 1), 1), "%")
    ),
    trend_buiten_tienjaarlijks = factor(
      paste(round(100 * (exp(10 * beta_1) - 1), 1), "%")
    )
  )
```

De minimaal detecteerbare trendverschillen tussen buiten en binnen SBP zijn zeer hoog.
We zien hierin slechts kleine verschillen tussen de trendscenario's.
Wel zal de minimaal detecteerbare trend binnen SBP hoger zijn naarmate de trend buiten SBP hoger is om dezelfde positieve trendverschil te kunnen detecteren tussen beide.
Zoals verwacht, blijkt dat een kleiner effect (trendverschillen buiten vs. binnen SBP) gedetecteerd kan worden bij een groter aantal telpunten.
@tbl-trends-sbp geeft een overzicht van de veronderstelde trends buiten SBP en de overeenkomstige minimaal detecteerbare trends binnen SBP.
@tbl-detectable-effect-10j toont dezelfde resultaten uitgedrukt als een het detecteerbaar verschil met "binnen SBP" over een periode van 10 jaar.

```{r}
#| label: tbl-trends-sbp
#| tbl-cap: "Veronderstelde trend buiten SBP en de overeenkomstige minimaal
#|   detecteerbare trend binnen SBP voor drie scenario's en verschillende
#|   aantallen telpunten. De trends worden zowel als jaarlijkse als als
#|   cumulatieve verandering over 10 jaar weergegeven."
detectable_effect_10j %>%
  mutate(
    trend_buiten_jaarlijks =
      sprintf("%.1f %%", 100 * (exp(beta_1) - 1)),
    trend_buiten_10j =
      sprintf("%.1f %%", 100 * (exp(10 * beta_1) - 1)),
    trend_binnen_jaarlijks =
      sprintf("%.2f %%", 100 * (exp(beta_1 + beta3) - 1)),
    trend_binnen_10j =
      sprintf("%.2f %%", 100 * (exp(10 * (beta_1 + beta3)) - 1))
  ) %>%
  select(
    n_telpunten,
    trend_buiten_jaarlijks,
    trend_buiten_10j,
    trend_binnen_jaarlijks,
    trend_binnen_10j
  ) %>%
  pivot_wider(
    names_from = n_telpunten,
    values_from = c(trend_binnen_jaarlijks, trend_binnen_10j),
    names_glue = "{.value}_n{n_telpunten}"
  ) %>%
  kable(
    booktabs = TRUE,
    col.names = c(
      "Jaarlijks",
      "10 jaar",
      "100",
      "200",
      "400",
      "100",
      "200",
      "400"
    )
  ) %>%
  kableExtra::add_header_above(c(
    "Trend buiten SBP" = 2,
    "Detecteerbare trend\nbinnen SBP (jaarlijks)" = 3,
    "Detecteerbare trend\nbinnen SBP (10 jaar)" = 3
  )) %>%
  kableExtra::kable_styling(latex_options = "striped") %>%
  kableExtra::row_spec(0, bold = TRUE)
```

\newpage

```{r}
#| label: tbl-detectable-effect-10j
#| tbl-cap: "Minimaal detecteerbaar trendverschil over een
#|   periode van 10 jaar (%) voor drie trendscenario's buiten SBP en
#|   verschillende aantallen telpunten. Waarden tussen haakjes geven de
#|   onder- en bovengrens van de geschatte detecteerbare verandering weer."
detectable_effect_10j %>%
  mutate(value = paste(round(effect_pct_long, 2), "%")) %>%
  select(starts_with("trend_buiten"), n_telpunten, value) %>%
  pivot_wider(
    names_from = n_telpunten,
    values_from = value,
    names_prefix = "n = "
  ) %>%
  kable(
    booktabs = TRUE,
    col.names = c(
      "Jaarlijks",
      "10 jaar",
      "n = 100",
      "n = 200",
      "n = 400"
    )
  ) %>%
  kableExtra::add_header_above(c(
    "Trend buiten SBP" = 2,
    "Detecteerbaar trendverschil met\n'binnen SBP' over 10 jaar" = 3
  )) %>%
  kableExtra::kable_styling(latex_options = "striped") %>%
  kableExtra::row_spec(0, bold = TRUE)
```

```{r}
#| label: fig-detectable-effect-10j-raw
#| fig-cap: "Relatie tussen het aantal telpunten en het detecteerbaar
#|   10-jaarlijkse trendverschil (%) voor drie trendscenario's buiten
#|   SBP."
# Visualise raw estimates
detectable_effect_10j %>%
  ggplot(aes(x = n_telpunten, y = effect_pct_long,
             colour = trend_buiten_tienjaarlijks)) +
  geom_line(linewidth = 0.3) +
  geom_point(size = 1) +
  scale_y_continuous(limits = c(0, NA)) +
  labs(
    x = "Aantal telpunten",
    y = "Detecteerbaar 10-jaarlijks\ntrendverschil (%)",
    colour = "Trend buiten\nSBP (10-jaar)"
  ) +
  theme_minimal()
```

### Bespreking

De detecteerbare effectgrootte neemt af naarmate het aantal telpunten toeneemt. Dit is een rechtstreeks gevolg van de toename in statistische precisie bij een grotere steekproefomvang. In klassieke power-analyses daalt de standaardfout van een schatter ongeveer evenredig met de inverse vierkantswortel van de steekproefgrootte. Daardoor wordt ook de minimaal detecteerbare effectgrootte verwacht af te nemen volgens een relatie van de vorm

$$
\text{effectgrootte} \propto \frac{1}{\sqrt{n}}
$$

waarbij $n$ het aantal telpunten voorstelt.

In de onderstaande figuur wordt de doorlopende lijn enkel getoond binnen het bereik van de gesimuleerde aantallen telpunten. De stippellijn geeft een extrapolatie weer buiten dit bereik en moet daarom voorzichtig worden geïnterpreteerd.

```{r}
#| label: fig-detectable-effect-10j-model
#| fig-cap: "Geschatte relatie tussen het aantal telpunten en het detecteerbaar
#|   10-jaarlijks trendverschil (%) op basis van een inverse
#|   vierkantswortelmodel. De doorlopende lijn geeft interpolatie binnen het
#|   simulatiebereik weer; de stippellijn is extrapolatie."
# Predict detectable effect
pred_df <- detectable_effect_10j %>%
  group_split(scenario) %>%
  lapply(function(data) {
    mod <- lm(effect_pct_long ~ I(1 / sqrt(n_telpunten)), data = data)

    newdata <- tibble(
      n_telpunten = seq(min(data$n_telpunten), 800, length.out = 200)
    )

    pred <- predict(mod, newdata = newdata, interval = "confidence")

    bind_cols(
      newdata,
      as.data.frame(pred)
    ) %>%
      mutate(
        extrapolated = n_telpunten > max(data$n_telpunten),
        scenario = unique(data$scenario)
      )
  }) %>%
  bind_rows() %>%
  left_join(
    detectable_effect_10j %>%
      select(scenario, trend_buiten_tienjaarlijks),
    by = join_by(scenario),
    relationship = "many-to-many"
  )

# Visualise effect trend
ggplot(detectable_effect_10j,
       aes(x = n_telpunten, y = effect_pct_long,
           colour = trend_buiten_tienjaarlijks)) +
  geom_point(size = 1) +
  geom_line(
    data = filter(pred_df, !extrapolated),
    aes(y = fit),
    linewidth = 0.3
  ) +

  # Extrapolation
  geom_line(
    data = filter(pred_df, extrapolated),
    aes(y = fit),
    linewidth = 0.3,
    linetype = "dashed"
  ) +

  scale_y_continuous(limits = c(0, NA)) +
  labs(
    x = "Aantal telpunten",
    y = "Detecteerbaar 10-jaarlijks\ntrendverschil (%)",
    colour = "Trend buiten\nSBP (10-jaar)"
  ) +
  theme_minimal()
```

\clearpage

## Variabele lengte tijdsreeks
### Methodiek

We onderscheiden in drie scenario's voor de lengte van de tijdsreeks:

1. 10 jaar
2. 16 jaar
3. 24 jaar

Dit is uitgevoerd voor een achteruitgang buiten SBP van -1 % per jaar (scenario 1 uit vorige Paragraaf).

### Resultaten

```{r}
detectable_effect_years <- detectable_effect_df %>%
  mutate(scenario = factor(cur_group_id()),
         .by = c("beta_1", "n_jaar")) %>%
  filter_out(scenario %in% 2:3)
```

Zoals verwacht, blijkt dat een kleiner effect gedetecteerd kan worden bij een groter aantal telpunten en bij een langere tijdsreeks.

```{r}
#| label: tbl-detectable-effect-years
#| tbl-cap: "Detecteerbaar jaarlijks en cumulatieve trendverschil (%)
#|   als functie van het aantal telpunten en de lengte van de tijdsreeks."
detectable_effect_years %>%
  transmute(
    n_jaar,
    maat = "Per jaar",
    n_telpunten,
    value = paste(round(effect_pct, 2), "%")
  ) %>%
  bind_rows(
    detectable_effect_years %>%
      transmute(
        n_jaar,
        maat = "Volledige tijdsreeks",
        n_telpunten,
        value = paste(round(effect_pct_long, 2), "%")
      )
  ) %>%
  pivot_wider(
    names_from = n_telpunten,
    values_from = value,
    names_prefix = "n = "
  ) %>%
  arrange(
    n_jaar, factor(maat, levels = c("Per jaar", "Volledige tijdsreeks"))
  ) %>%
  mutate(
    `Lengte tijdsreeks` = if_else(
      duplicated(n_jaar),
      "",
      paste(n_jaar, "jaar")
    )
  ) %>%
  select(`Lengte tijdsreeks`, maat, `n = 100`, `n = 200`, `n = 400`) %>%
  kable(booktabs = TRUE) %>%
  kableExtra::add_header_above(c(
    " " = 2,
    "Detecteerbaar trendverschil" = 3
  )) %>%
  kableExtra::kable_styling(latex_options = c("striped")) %>%
  kableExtra::row_spec(0, bold = TRUE)
```

```{r}
#| label: fig-detectable-effect-years-raw
#| fig-cap: "Relatie tussen het aantal telpunten en het detecteerbaar
#|   jaarlijks trendverschil (%) voor drie verschillende tijdsreeksen."
# Visualise raw estimates
detectable_effect_years %>%
  mutate(legend = factor(paste(n_jaar, "jaar"))) %>%
  ggplot(aes(x = n_telpunten, y = effect_pct, colour = legend)) +
  geom_line(linewidth = 0.3) +
  geom_point(size = 1) +
  scale_y_continuous(limits = c(0, NA)) +
  labs(
    x = "Aantal telpunten",
    y = "Detecteerbaar jaarlijks\ntrendverschil (%)",
    colour = "Lengte tijdsreeks"
  ) +
  theme_minimal()
```

### Bespreking

We fitten een model van de vorm

$$
E = a n^{-b} T^{-c}
$$

waarbij 


$E$: detecteerbare effectgrootte,

$n$: het aantal telpunten,

$T$: de lengte van de tijdsreeks (in jaren)

```{r, echo=TRUE}
fit_time <- lm(log(effect_pct) ~ log(n_telpunten) + log(n_jaar),
               data = detectable_effect_years)
summary(fit_time)
```

De simulaties tonen dat de detecteerbare effectgrootte wordt beschreven door een machtsfunctie van zowel het aantal telpunten als de lengte van de tijdreeks. De geschatte exponenten (`r round(coef(fit_time)[2], 3)` voor het aantal telpunten en `r round(coef(fit_time)[3], 3)` voor het aantal jaren) liggen dicht bij de theoretisch verwachte waarden van respectievelijk (-1/2) en (-3/2). Dit impliceert dat de detecteerbare effectgrootte bij benadering afneemt volgens

$$
\text{effectgrootte} \propto \frac{1}{\sqrt{n_{\text{telpunten}}*T^3}}
$$

```{r}
#| label: fig-detectable-effect-years-model
#| fig-cap: "Geschatte relatie tussen het aantal telpunten en het detecteerbaar
#|   jaarlijks trendverschil (%) op basis van een inverse
#|   vierkantswortelmodel. De doorlopende lijn geeft interpolatie binnen het
#|   simulatiebereik weer; de stippellijn is extrapolatie."
# Predict detectable effect
pred_df <- detectable_effect_years %>%
  group_split(scenario) %>%
  lapply(function(data) {
    mod <- lm(effect_pct ~ I(1 / sqrt(n_telpunten)), data = data)

    newdata <- tibble(
      n_telpunten = seq(min(data$n_telpunten), 800, length.out = 200)
    )

    pred <- predict(mod, newdata = newdata, interval = "confidence")

    bind_cols(
      newdata,
      as.data.frame(pred)
    ) %>%
      mutate(
        extrapolated = n_telpunten > max(data$n_telpunten),
        scenario = unique(data$scenario)
      )
  }) %>%
  bind_rows() %>%
  left_join(
    detectable_effect_years %>%
      select(scenario, n_jaar),
    by = join_by(scenario),
    relationship = "many-to-many"
  ) %>%
  mutate(legend = factor(paste(n_jaar, "jaar")))

# Visualise effect trend
detectable_effect_years %>%
  mutate(legend = factor(paste(n_jaar, "jaar"))) %>%
  ggplot(aes(x = n_telpunten, y = effect_pct, colour = legend)) +
  geom_point(size = 1) +
  geom_line(
    data = filter(pred_df, !extrapolated),
    aes(y = fit),
    linewidth = 0.3
  ) +

  # Extrapolation
  geom_line(
    data = filter(pred_df, extrapolated),
    aes(y = fit),
    linewidth = 0.3,
    linetype = "dashed"
  ) +

  scale_y_continuous(limits = c(0, NA)) +
  labs(
    x = "Aantal telpunten",
    y = "Detecteerbaar jaarlijks\ntrendverschil (%)",
    colour = "Lengte tijdsreeks"
  ) +
  theme_minimal()
```
