---
output: html_document
editor_options: 
  chunk_output_type: console
---
# Detecteerbare effectgrootte {#sec-detecteerbare-effectgrootte}

```{r}
#| echo: FALSE
#| warning: FALSE
#| message: FALSE
library(knitr)
library(targets)
library(tidyverse)
library(glmmTMB)

conflicted::conflicts_prefer(dplyr::filter)

source("R/tar_read_mas.R")
```

Beschouw een hypothetische akkervogelsoort die over heel Vlaanderen aanwezig is aan een gelijkaardige densiteit.
Deze soort heeft de hoogste densiteit buiten SBP en de hoogste densiteit binnen SBP van de werkelijke akkervogels in MAS (hoogste $\beta_0$: `r round(tar_read_mas("best_parameters")$beta_0, 3)`, en $\beta_2$: `r round(tar_read_mas("best_parameters")$beta_2, 3)`) en de kleinste variatie tussen telpunten ($\sigma_{punt}$: `r round(tar_read_mas("best_parameters")$sigma_punt, 6)`).
Deze heeft bijgevolg een verwachte densiteit buiten SBP van `r round(exp(tar_read_mas("best_parameters")$beta_0), 2)` en binnen SBP van `r round(exp(tar_read_mas("best_parameters")$beta_0 + tar_read_mas("best_parameters")$beta_2), 2)`.

## Variabele trend buiten SBP

We onderscheiden drie scenario's voor de trend buiten SBP (~$\beta_1$):

1. Een achteruitgang buiten SBP van -1 % per jaar (`r paste(round(100 * (exp(10 * -0.01) - 1), 1), "%")` over 10 jaar)
2. Stabiele trend buiten SBP
3. Een vooruitgang buiten SBP van +1 % per jaar (`r paste(round(100 * (exp(10 * 0.01) - 1), 1), "%")` over 10 jaar)

De trend buiten SBP moet telkens positief zijn en groter dan de trend buiten SBP.

```{r}
# Get effect sizes
detectable_effect_df <- tar_read_mas("detectable_effect_df")
detectable_effect_10j <- detectable_effect_df %>%
  filter(n_jaar == 10) %>%
  mutate(scenario = factor(cur_group_id()),
         .by = "beta_1") %>%
  mutate(
    trend_buiten_jaarlijks = factor(
      paste(round(100 * (exp(beta_1) - 1), 1), "%")
    ),
    trend_buiten_tienjaarlijks = factor(
      paste(round(100 * (exp(10 * beta_1) - 1), 1), "%")
    )
  )
```

We zien slechts kleine verschillen tussen de scenario's.
Zoals verwacht, zien we dat we een kleiner effect kunnen detecteren bij een groter aantal telpunten.

```{r}
#| label: tbl-detectable-effect-10j
#| tbl-cap: "Detecteerbare 10-jaarlijkse interactieverandering (%) als functie
#|   van het aantal telpunten en de trend buiten SBP. De tabel toont zowel de
#|   jaarlijkse als de 10-jaarlijkse verandering voor drie trendscenario’s."
detectable_effect_10j %>%
  mutate(
    value = sprintf(
      "%.2f (%.2f–%.2f)",
      effect_pct_long, effect_pct_long_low, effect_pct_long_high
    )
  ) %>%
  select(starts_with("trend_buiten"), n_telpunten, value) %>%
  pivot_wider(
    names_from = n_telpunten,
    values_from = value,
    names_prefix = "n = "
  ) %>%
  rename(
    `Jaarlijks` = trend_buiten_jaarlijks,
    `10 jaar` = trend_buiten_tienjaarlijks
  ) %>%
  kable(
    booktabs = TRUE,
    col.names = c(
      "Jaarlijks",
      "10 jaar",
      "n = 100",
      "n = 200",
      "n = 400"
    )
  ) %>%
  kableExtra::add_header_above(c(
    "Trend buiten SBP" = 2,
    "Detecteerbare verandering over 10 jaar (%)" = 3
  )) %>%
  kableExtra::kable_styling(latex_options = "striped") %>%
  kableExtra::row_spec(0, bold = TRUE)
```

```{r}
#| label: fig-detectable-effect-10j-raw
#| fig-cap: "Relatie tussen het aantal telpunten en de detecteerbare
#|   10-jaarlijkse interactieverandering (%) voor drie trendscenario’s buiten
#|   SBP."
# Visualise raw estimates
detectable_effect_10j %>%
  ggplot(aes(x = n_telpunten, y = effect_pct_long,
             colour = trend_buiten_tienjaarlijks)) +
  geom_line(linewidth = 0.3) +
  geom_point(size = 1) +
  geom_errorbar(
    aes(
      ymin = effect_pct_long_low,
      ymax = effect_pct_long_high
    ),
    width = 5, linewidth = 0.3
  ) +
  scale_y_continuous(limits = c(0, NA)) +
  labs(
    x = "Aantal telpunten",
    y = "Detecteerbare 10-jaarlijkse\ninteractieverandering (%)",
    colour = "Trend buiten\nSBP (10-jaar)"
  ) +
  theme_minimal()
```

De detecteerbare effectgrootte neemt af naarmate het aantal telpunten toeneemt. Dit is een rechtstreeks gevolg van de toename in statistische precisie bij een grotere steekproefomvang. In klassieke power-analyses daalt de standaardfout van een schatter ongeveer evenredig met de inverse vierkantswortel van de steekproefgrootte. Daardoor wordt ook de minimaal detecteerbare effectgrootte verwacht af te nemen volgens een relatie van de vorm

$$
\text{effectgrootte} \propto \frac{1}{\sqrt{n}}
$$

waarbij $n$ het aantal telpunten voorstelt.

In de onderstaande figuur wordt de volle lijn enkel getoond binnen het bereik van de gesimuleerde aantallen telpunten. De stippellijn geeft een extrapolatie weer buiten dit bereik en moet daarom voorzichtig worden geïnterpreteerd.

```{r}
#| label: fig-detectable-effect-10j-model
#| fig-cap: "Geschatte relatie tussen het aantal telpunten en de detecteerbare
#|   10-jaarlijkse interactieverandering (%) op basis van een inverse
#|   vierkantswortelmodel. De volle lijn geeft interpolatie binnen het
#|   simulatiebereik weer; de stippellijn is extrapolatie."
# Predict detectable effect
pred_df <- detectable_effect_10j %>%
  group_split(scenario) %>%
  lapply(function(data) {
    mod <- lm(effect_pct_long ~ I(1 / sqrt(n_telpunten)), data = data)

    newdata <- tibble(
      n_telpunten = seq(min(data$n_telpunten), 800, length.out = 200)
    )

    pred <- predict(mod, newdata = newdata, interval = "confidence")

    bind_cols(
      newdata,
      as.data.frame(pred)
    ) %>%
      mutate(
        extrapolated = n_telpunten > max(data$n_telpunten),
        scenario = unique(data$scenario)
      )
  }) %>%
  bind_rows() %>%
  left_join(
    detectable_effect_10j %>% 
      select(scenario, trend_buiten_tienjaarlijks),
    by = join_by(scenario),
    relationship = "many-to-many"
  )

# Visualise effect trend
ggplot(detectable_effect_10j,
       aes(x = n_telpunten, y = effect_pct_long,
           colour = trend_buiten_tienjaarlijks)) +
  geom_point(size = 1) +
  geom_line(
    data = filter(pred_df, !extrapolated),
    aes(y = fit),
    linewidth = 0.3
  ) +

  # Extrapolation
  geom_line(
    data = filter(pred_df, extrapolated),
    aes(y = fit),
    linewidth = 0.3,
    linetype = "dashed"
  ) +

  scale_y_continuous(limits = c(0, NA)) +
  labs(
    x = "Aantal telpunten",
    y = "Detecteerbare 10-jaarlijkse\ninteractieverandering (%)",
    colour = "Trend buiten\nSBP (10-jaar)"
  ) +
  theme_minimal()
```

## Variabele lengte tijdsreeks

We onderscheiden in drie scenario's voor de lengte van de tijdsreeks:

1. 10 jaar
2. 16 jaar
3. 24 jaar

Dit doen we voor een achteruitgang buiten SBP van -1 % per jaar (scenario 1 uit vorige Paragraaf).

```{r}
detectable_effect_years <- detectable_effect_df %>%
  mutate(scenario = factor(cur_group_id()),
         .by = c("beta_1", "n_jaar")) %>%
  filter_out(scenario %in% 2:3)
```

Zoals verwacht, zien we dat we een kleiner effect kunnen detecteren bij een groter aantal telpunten en bij een langere tijdsreeks.

```{r}
#| label: tbl-detectable-effect-years
#| tbl-cap: "Detecteerbare jaarlijkse en cumulatieve interactieverandering (%)
#|   als functie van het aantal telpunten en de lengte van de tijdsreeks."
detectable_effect_years %>%
  transmute(
    n_jaar,
    maat = "Per jaar",
    n_telpunten,
    value = sprintf("%.3f (%.3f–%.3f)",
                    effect_pct, effect_pct_low, effect_pct_high)
  ) %>%
  bind_rows(
    detectable_effect_years %>%
      transmute(
        n_jaar,
        maat = "Volledige tijdsreeks",
        n_telpunten,
        value = sprintf("%.1f (%.1f–%.1f)",
                        effect_pct_long,
                        effect_pct_long_low,
                        effect_pct_long_high)
      )
  ) %>%
  pivot_wider(
    names_from = n_telpunten,
    values_from = value,
    names_prefix = "n = "
  ) %>%
  arrange(n_jaar, factor(maat, levels = c("Per jaar", "Volledige tijdsreeks"))) %>%
  mutate(
    `Lengte tijdsreeks` = if_else(
      duplicated(n_jaar),
      "",
      paste(n_jaar, "jaar")
    )
  ) %>%
  select(`Lengte tijdsreeks`, maat, `n = 100`, `n = 200`, `n = 400`) %>%
  kable(booktabs = TRUE) %>%
  kableExtra::add_header_above(c(
    " " = 2,
    "Detecteerbare verandering (%)" = 3
  )) %>%
  kableExtra::kable_styling(latex_options = c("striped")) %>%
  kableExtra::row_spec(0, bold = TRUE)
```

```{r}
#| label: fig-detectable-effect-years-raw
#| fig-cap: "Relatie tussen het aantal telpunten en de detecteerbare
#|   jaarlijkse interactieverandering (%) voor drie verschillende tijdsreeksen."
# Visualise raw estimates
detectable_effect_years %>%
  mutate(legend = factor(paste(n_jaar, "jaar"))) %>%
  ggplot(aes(x = n_telpunten, y = effect_pct, colour = legend)) +
  geom_line(linewidth = 0.3) +
  geom_point(size = 1) +
  geom_errorbar(
    aes(
      ymin = effect_pct_low,
      ymax = effect_pct_high
    ),
    width = 5, linewidth = 0.3
  ) +
  scale_y_continuous(limits = c(0, NA)) +
  labs(
    x = "Aantal telpunten",
    y = "Detecteerbare jaarlijkse\ninteractieverandering (%)",
    colour = "Lengte tijdsreeks"
  ) +
  theme_minimal()
```

We fitten een model van de vorm

$$
E = a n^{-b} T^{-c}
$$

waarbij 


$E$: detecteerbare effectgrootte,

$n$: het aantal telpunten,

$T$: de lengte van de tijdsreeks (in jaren)

```{r, echo=TRUE}
fit_time <- lm(log(effect_pct) ~ log(n_telpunten) + log(n_jaar),
               data = detectable_effect_years)
summary(fit_time)
```

De simulaties tonen dat de detecteerbare effectgrootte wordt beschreven door een machtsfunctie van zowel het aantal telpunten als de lengte van de tijdreeks. De geschatte exponenten (`r round(coef(fit_time)[2], 3)` voor het aantal telpunten en `r round(coef(fit_time)[3], 3)` voor het aantal jaren) liggen dicht bij de theoretisch verwachte waarden van respectievelijk (-1/2) en (-3/2). Dit impliceert dat de detecteerbare effectgrootte bij benadering afneemt volgens

$$
\text{effectgrootte} \propto \frac{1}{\sqrt{n_{\text{telpunten}}}T^{3/2}}
$$

```{r}
#| label: fig-detectable-effect-years-model
#| fig-cap: "Geschatte relatie tussen het aantal telpunten en de detecteerbare
#|   jaarlijkse interactieverandering (%) op basis van een inverse
#|   vierkantswortelmodel. De volle lijn geeft interpolatie binnen het
#|   simulatiebereik weer; de stippellijn is extrapolatie."
# Predict detectable effect
pred_df <- detectable_effect_years %>%
  group_split(scenario) %>%
  lapply(function(data) {
    mod <- lm(effect_pct ~ I(1 / sqrt(n_telpunten)), data = data)

    newdata <- tibble(
      n_telpunten = seq(min(data$n_telpunten), 800, length.out = 200)
    )

    pred <- predict(mod, newdata = newdata, interval = "confidence")

    bind_cols(
      newdata,
      as.data.frame(pred)
    ) %>%
      mutate(
        extrapolated = n_telpunten > max(data$n_telpunten),
        scenario = unique(data$scenario)
      )
  }) %>%
  bind_rows() %>%
  left_join(
    detectable_effect_years %>% 
      select(scenario, n_jaar),
    by = join_by(scenario),
    relationship = "many-to-many"
  ) %>%
  mutate(legend = factor(paste(n_jaar, "jaar")))

# Visualise effect trend
detectable_effect_years %>%
  mutate(legend = factor(paste(n_jaar, "jaar"))) %>%
  ggplot(aes(x = n_telpunten, y = effect_pct, colour = legend)) +
  geom_point(size = 1) +
  geom_line(
    data = filter(pred_df, !extrapolated),
    aes(y = fit),
    linewidth = 0.3
  ) +

  # Extrapolation
  geom_line(
    data = filter(pred_df, extrapolated),
    aes(y = fit),
    linewidth = 0.3,
    linetype = "dashed"
  ) +

  scale_y_continuous(limits = c(0, NA)) +
  labs(
    x = "Aantal telpunten",
    y = "Detecteerbare jaarlijkse\ninteractieverandering (%)",
    colour = "Lengte tijdsreeks"
  ) +
  theme_minimal()
```
