---
output: html_document
editor_options: 
  chunk_output_type: console
---
# Detecteerbare effectgrootte {#sec-detecteerbare-effectgrootte}

```{r}
#| warning: FALSE
#| message: FALSE
library(knitr)
library(targets)
library(tidyverse)
library(INBOtheme)

theme_set(theme_inbo(base_size = 12, transparent = TRUE))

conflicted::conflicts_prefer(dplyr::filter)

source("R/tar_read_mas.R")

options(OutDec = ",")
```

Beschouw een hypothetische boerenlandvogelsoort die over heel Vlaanderen aanwezig is aan een gelijkaardige densiteit.
Deze soort heeft de hoogste densiteit buiten SBP-gebied en de hoogste densiteit binnen SBP-gebied van de werkelijke boerenlandvogels in MAS (hoogste $\beta_0$ = `r round(tar_read_mas("best_parameters")$beta_0, 3)`, en $\beta_2$ = `r round(tar_read_mas("best_parameters")$beta_2, 3)`) en de kleinste variatie tussen telpunten ($\sigma_{punt}$ = `r round(tar_read_mas("best_parameters")$sigma_punt, 6)`).
Deze variatie is praktisch verwaarloosbaar: het verschil tussen een telpunt aan de onderkant en de bovenkant van de verdeling van telpunteffecten bedraagt slechts `r round((exp(diff(qnorm(c(0.025, 0.975), sd = tar_read_mas("best_parameters")$sigma_punt))) - 1) * 100, 3)` %.
Deze verwachte startdensiteit buiten SBP-gebied bedraagt bijgevolg $\exp(\beta_0) =$ `r round(exp(tar_read_mas("best_parameters")$beta_0), 2)` en binnen SBP-gebied $\exp(\beta_0 + \beta_2) =$ `r round(exp(tar_read_mas("best_parameters")$beta_0 + tar_read_mas("best_parameters")$beta_2), 2)`.

De detecteerbare effectgrootte werd bepaald via een iteratieve optimalisatieprocedure waarbij de parameter $\beta_3$ werd gekozen zodat een statistische power van 0,9 werd bereikt. Een gedetailleerde visualisatie van deze optimalisatie voor elk scenario is opgenomen in @sec-powerplot.

## Variabele trend buiten SBP-gebied
### Methodiek

We onderscheiden drie scenario's voor de trend buiten SBP-gebied (~$\beta_1$):

1. Een log-lineaire achteruitgang buiten SBP-gebied van -1 % per jaar (`r paste(round(100 * (exp(10 * -0.01) - 1), 1), "%")` over 10 jaar)
2. Constant buiten SBP-gebied (log-lineaire trend van 0 % per jaar)
3. Een log-lineaire vooruitgang buiten SBP-gebied van +1 % per jaar (`r paste(round(100 * (exp(10 * 0.01) - 1), 1), "%")` over 10 jaar)

De log-lineaire trend binnen SBP-gebied moet telkens gunstiger zijn de trend buiten SBP-gebied.

### Resultaten

```{r}
# Get effect sizes
detectable_effect_df <- tar_read_mas("detectable_effect_df")
detectable_effect_10j <- detectable_effect_df %>%
  filter(n_jaar == 10) %>%
  mutate(scenario = factor(cur_group_id()),
         .by = "beta_1") %>%
  mutate(
    trend_buiten_jaarlijks = factor(
      paste(round(100 * (exp(beta_1) - 1), 1), "%")
    ),
    trend_buiten_tienjaarlijks = factor(
      paste(round(100 * (exp(10 * beta_1) - 1), 1), "%")
    )
  )
```

De minimaal detecteerbare trendverschillen tussen buiten en binnen SBP-gebied zijn zeer hoog.
We zien hierin slechts kleine verschillen tussen de trendscenario's (@fig-detectable-effect-10j-raw).
Wel zal de minimaal detecteerbare trend binnen SBP-gebied hoger zijn naarmate de trend buiten SBP-gebied hoger is om hetzelfde positieve trendverschil te kunnen detecteren tussen beide.
Zoals verwacht, blijkt dat een kleiner effect (trendverschillen buiten vs. binnen SBP-gebied) gedetecteerd kan worden bij een groter aantal telpunten.
@tbl-trends-sbp geeft een overzicht van de veronderstelde trends buiten SBP-gebied en de overeenkomstige minimaal detecteerbare trends binnen SBP-gebied.
@tbl-detectable-effect-10j toont dezelfde resultaten uitgedrukt als het detecteerbaar verschil met "binnen SBP" over een periode van 10 jaar.

\newpage

```{r}
#| label: tbl-trends-sbp
#| tbl-cap: "Veronderstelde trend buiten SBP-gebied en de overeenkomstige
#|   minimaal detecteerbare trend binnen SBP-gebied voor drie scenario's en
#|   verschillende aantallen telpunten. De trends worden zowel als jaarlijkse
#|   als als cumulatieve verandering over 10 jaar weergegeven."
fmt_pct <- function(x, digits) {
  paste0(
    formatC(
      x,
      format = "f",
      digits = digits,
      decimal.mark = ","
    ),
    " %"
  )
}

detectable_effect_10j %>%
  mutate(
    trend_buiten_jaarlijks =
      fmt_pct(100 * (exp(beta_1) - 1), 1),
    trend_buiten_10j =
      fmt_pct(100 * (exp(10 * beta_1) - 1), 1),
    trend_binnen_jaarlijks =
      fmt_pct(100 * (exp(beta_1 + beta3) - 1), 1),
    trend_binnen_10j =
      fmt_pct(100 * (exp(10 * (beta_1 + beta3)) - 1), 0)
  ) %>%
  select(
    n_telpunten,
    trend_buiten_jaarlijks,
    trend_buiten_10j,
    trend_binnen_jaarlijks,
    trend_binnen_10j
  ) %>%
  pivot_wider(
    names_from = n_telpunten,
    values_from = c(trend_binnen_jaarlijks, trend_binnen_10j),
    names_glue = "{.value}_n{n_telpunten}"
  ) %>%
  kable(
    booktabs = TRUE,
    col.names = c(
      "Jaarlijks",
      "10 jaar",
      "100",
      "200",
      "400",
      "100",
      "200",
      "400"
    ),
    align = "r"
  ) %>%
  kableExtra::add_header_above(c(
    "Trend buiten SBP" = 2,
    "Detecteerbare trend\nbinnen SBP (jaarlijks)" = 3,
    "Detecteerbare trend\nbinnen SBP (10 jaar)" = 3
  )) %>%
  kableExtra::kable_styling(latex_options = "striped") %>%
  kableExtra::column_spec(c(2, 5), border_right = TRUE) %>%
  kableExtra::row_spec(0, bold = TRUE)
```

```{r}
#| label: tbl-detectable-effect-10j
#| tbl-cap: "Minimaal detecteerbaar trendverschil over een
#|   periode van 10 jaar (%) voor drie trendscenario's buiten SBP-gebied en
#|   verschillende aantallen telpunten."
detectable_effect_10j %>%
  mutate(value = fmt_pct(effect_pct_long, 0)) %>%
  select(starts_with("trend_buiten"), n_telpunten, value) %>%
  pivot_wider(
    names_from = n_telpunten,
    values_from = value,
    names_prefix = "n = "
  ) %>%
  kable(
    booktabs = TRUE,
    col.names = c(
      "Jaarlijks",
      "10 jaar",
      "n = 100",
      "n = 200",
      "n = 400"
    ),
    align = "r"
  ) %>%
  kableExtra::add_header_above(c(
    "Trend buiten SBP" = 2,
    "Detecteerbaar trendverschil met\n'binnen SBP' over 10 jaar" = 3
  )) %>%
  kableExtra::kable_styling(latex_options = "striped") %>%
  kableExtra::column_spec(2, border_right = TRUE) %>%
  kableExtra::row_spec(0, bold = TRUE)
```

```{r}
#| label: fig-detectable-effect-10j-raw
#| fig-cap: "Relatie tussen het aantal telpunten en het detecteerbaar
#|   10-jaarlijkse trendverschil (%) voor drie trendscenario's buiten
#|   SBP-gebied."
# Visualise raw estimates
detectable_effect_10j %>%
  ggplot(aes(x = n_telpunten, y = effect_pct_long,
             colour = trend_buiten_tienjaarlijks)) +
  geom_line(linewidth = 0.3) +
  geom_point(size = 1) +
  scale_y_continuous(limits = c(0, NA)) +
  labs(
    x = "Aantal telpunten",
    y = "Detecteerbaar 10-jaarlijks\ntrendverschil (%)",
    colour = "Trend buiten\nSBP (10-jaar)"
  ) +
  theme_minimal()
```

\newpage

### Bespreking

De detecteerbare effectgrootte neemt af naarmate het aantal telpunten toeneemt.
Dit is een rechtstreeks gevolg van de toename in statistische precisie bij een grotere steekproefomvang.
In klassieke power-analyses daalt de standaardfout van een schatter ongeveer evenredig met de inverse vierkantswortel van de steekproefgrootte. 
Omdat in het Poisson-model een log-link wordt gebruikt, geldt deze relatie voor de geschatte effecten op de log-schaal.
De minimaal detecteerbare effectgrootte op deze schaal wordt daarom verwacht af te nemen volgens een relatie van de vorm

$$
\text{MDE}_{log} \propto \frac{1}{\sqrt{n}}
$$

waarbij $n$ het aantal telpunten voorstelt.

In deze analyse drukken we het minimaal detecteerbare effect echter uit als een percentage op de oorspronkelijke schaal over 10 jaar, namelijk als $(\exp(\beta_{3, min} * 10) - 1) * 100 \%$.
De detecteerbare effectgrootte in procenten vertoont in de simulaties ongeveer dezelfde afname met het aantal telpunten (@fig-detectable-effect-10j-model).

In @fig-detectable-effect-10j-model wordt de doorlopende lijn enkel getoond binnen het bereik van de gesimuleerde aantallen telpunten. De stippellijn geeft een extrapolatie weer buiten dit bereik en moet daarom voorzichtig worden geïnterpreteerd.

```{r}
#| label: fig-detectable-effect-10j-model
#| fig-cap: "Geschatte relatie tussen het aantal telpunten en het detecteerbaar
#|   10-jaarlijks trendverschil (%) op basis van een inverse
#|   vierkantswortelmodel. De doorlopende lijn geeft interpolatie binnen het
#|   simulatiebereik weer; de stippellijn is extrapolatie."
# Predict detectable effect
pred_df <- detectable_effect_10j %>%
  group_split(scenario) %>%
  lapply(function(data) {
    mod <- lm(effect_pct_long ~ I(1 / sqrt(n_telpunten)), data = data)

    newdata <- tibble(
      n_telpunten = seq(min(data$n_telpunten), 800, length.out = 200)
    )

    pred <- predict(mod, newdata = newdata, interval = "confidence")

    bind_cols(
      newdata,
      as.data.frame(pred)
    ) %>%
      mutate(
        extrapolated = n_telpunten > max(data$n_telpunten),
        scenario = unique(data$scenario)
      )
  }) %>%
  bind_rows() %>%
  left_join(
    detectable_effect_10j %>%
      select(scenario, trend_buiten_tienjaarlijks),
    by = join_by(scenario),
    relationship = "many-to-many"
  )

# Visualise effect trend
ggplot(detectable_effect_10j,
       aes(x = n_telpunten, y = effect_pct_long,
           colour = trend_buiten_tienjaarlijks)) +
  geom_point(size = 1) +
  geom_line(
    data = filter(pred_df, !extrapolated),
    aes(y = fit),
    linewidth = 0.3
  ) +

  # Extrapolation
  geom_line(
    data = filter(pred_df, extrapolated),
    aes(y = fit),
    linewidth = 0.3,
    linetype = "dashed"
  ) +

  scale_y_continuous(limits = c(0, NA)) +
  labs(
    x = "Aantal telpunten",
    y = "Detecteerbaar 10-jaarlijks\ntrendverschil (%)",
    colour = "Trend buiten\nSBP (10-jaar)"
  ) +
  theme_minimal()
```

\newpage

## Variabele lengte tijdreeks
### Methodiek

We onderscheiden in drie scenario's voor de lengte van de tijdreeks (10, 16 en 24 jaar).
Dit is uitgevoerd voor een achteruitgang buiten SBP-gebied van -1 % per jaar (scenario 1 uit vorige Paragraaf).

### Resultaten

```{r}
detectable_effect_years <- detectable_effect_df %>%
  mutate(scenario = factor(cur_group_id()),
         .by = c("beta_1", "n_jaar")) %>%
  filter_out(scenario %in% 2:3)
```

Zoals verwacht, blijkt dat een kleiner effect gedetecteerd kan worden bij een groter aantal telpunten en bij een langere tijdreeks (@tbl-detectable-effect-years, @fig-detectable-effect-years-raw).

```{r}
#| label: tbl-detectable-effect-years
#| tbl-cap: "Detecteerbaar jaarlijks en cumulatieve trendverschil (%)
#|   als functie van het aantal telpunten en de lengte van de tijdreeks."
detectable_effect_years %>%
  transmute(
    n_jaar,
    maat = "Per jaar",
    n_telpunten,
    value = fmt_pct(effect_pct, 1)
  ) %>%
  bind_rows(
    detectable_effect_years %>%
      transmute(
        n_jaar,
        maat = "Volledige tijdreeks",
        n_telpunten,
        value = fmt_pct(effect_pct_long, 0)
      )
  ) %>%
  pivot_wider(
    names_from = n_telpunten,
    values_from = value,
    names_prefix = "n = "
  ) %>%
  arrange(
    factor(maat, levels = c("Per jaar", "Volledige tijdreeks")),
    n_jaar
  ) %>%
  mutate(
    `Lengte tijdreeks` = if_else(
      !duplicated(paste(maat, n_jaar)),
      paste(n_jaar, "jaar"),
      ""
    )
  ) %>%
  select(`Lengte tijdreeks`, `n = 100`, `n = 200`, `n = 400`) %>%
  kable(
    booktabs = TRUE,
    align = rep(c("l", "r"), c(1, 3))
  ) %>%
  kableExtra::add_header_above(c(
    " " = 1,
    "Detecteerbaar trendverschil" = 3
  )) %>%
  kableExtra::pack_rows("Per jaar", 1, 3) %>%
  kableExtra::pack_rows(
    "Volledige tijdreeks",
    3 + 1,
    2 * 3
  ) %>%
  kableExtra::kable_styling(latex_options = c("striped")) %>%
  kableExtra::row_spec(0, bold = TRUE)
```

```{r}
#| label: fig-detectable-effect-years-raw
#| fig-cap: "Relatie tussen het aantal telpunten en het detecteerbaar
#|   jaarlijks trendverschil (%) voor drie verschillende tijdreeksen."
# Visualise raw estimates
detectable_effect_years %>%
  mutate(legend = factor(paste(n_jaar, "jaar"))) %>%
  ggplot(aes(x = n_telpunten, y = effect_pct, colour = legend)) +
  geom_line(linewidth = 0.3) +
  geom_point(size = 1) +
  scale_y_continuous(limits = c(0, NA)) +
  labs(
    x = "Aantal telpunten",
    y = "Detecteerbaar jaarlijks\ntrendverschil (%)",
    colour = "Lengte tijdreeks"
  ) +
  theme_minimal()
```

\newpage

### Bespreking

We fitten een model van de vorm

$$
E = a n^{-b} T^{-c}
$$

waarbij


$E$: detecteerbare effectgrootte

$n$: het aantal telpunten

$T$: de lengte van de tijdreeks (in jaren)

```{r, echo=FALSE}
fit_time <- lm(log(effect_pct) ~ log(n_telpunten) + log(n_jaar),
               data = detectable_effect_years)
```

De simulaties tonen dat de detecteerbare effectgrootte wordt beschreven door een machtsfunctie van zowel het aantal telpunten als de lengte van de tijdreeks (@fig-detectable-effect-years-model).
De geschatte exponenten (`r round(coef(fit_time)[2], 3)` voor het aantal telpunten en `r round(coef(fit_time)[3], 3)` voor het aantal jaren) liggen dicht bij de theoretisch verwachte waarden van respectievelijk (-1/2) en (-3/2). Deze theoretische relatie geldt voor de detecteerbare effectgrootte op de log-schaal en impliceert dat deze bij benadering afneemt volgens

$$
\text{MDE}_{log} \propto \frac{1}{\sqrt{n_{\text{telpunten}}*T^3}}
$$

De detecteerbare effectgrootte wordt in deze analyse echter uitgedrukt als een percentage op de oorspronkelijke schaal (@fig-detectable-effect-years-model).
De simulaties tonen dat ook de teruggetransformeerde effectgrootte ongeveer dezelfde afhankelijkheid van het aantal telpunten en de lengte van de tijdreeks vertoont als op de log-schaal.

```{r, echo=TRUE}
fit_time <- lm(log(effect_pct) ~ log(n_telpunten) + log(n_jaar),
               data = detectable_effect_years)
summary(fit_time)
```

```{r}
#| label: fig-detectable-effect-years-model
#| fig-cap: "Geschatte relatie tussen het aantal telpunten en het detecteerbaar
#|   jaarlijks trendverschil (%) op basis van een inverse
#|   vierkantswortelmodel. De doorlopende lijn geeft interpolatie binnen het
#|   simulatiebereik weer; de stippellijn is extrapolatie."
# Predict detectable effect
pred_df <- detectable_effect_years %>%
  # Make predictions for each scenario (time series length)
  group_split(scenario) %>%
  lapply(function(data) {
    # Fit model
    mod <- lm(effect_pct ~ I(1 / sqrt(n_telpunten)), data = data)

    # Make predictions
    newdata <- tibble(
      n_telpunten = seq(min(data$n_telpunten), 800, length.out = 200)
    )
    pred <- predict(mod, newdata = newdata, interval = "confidence")

    # Create output dataframe
    bind_cols(
      newdata,
      as.data.frame(pred)
    ) %>%
      mutate(
        extrapolated = n_telpunten > max(data$n_telpunten),
        scenario = unique(data$scenario)
      )
  }) %>%
  # Combine
  bind_rows() %>%
  left_join(
    detectable_effect_years %>%
      select(scenario, n_jaar),
    by = join_by(scenario),
    relationship = "many-to-many"
  ) %>%
  mutate(legend = factor(paste(n_jaar, "jaar")))

# Visualise effect trend
p_effect_years_model <- detectable_effect_years %>%
  mutate(legend = factor(paste(n_jaar, "jaar"))) %>%
  ggplot(aes(x = n_telpunten, y = effect_pct, colour = legend)) +
  geom_point(size = 1) +
  geom_line(
    data = filter(pred_df, !extrapolated),
    aes(y = fit),
    linewidth = 0.3
  ) +

  # Extrapolation
  geom_line(
    data = filter(pred_df, extrapolated),
    aes(y = fit),
    linewidth = 0.3,
    linetype = "dashed"
  ) +

  # Settings
  scale_y_continuous(limits = c(0, NA)) +
  labs(
    x = "Aantal telpunten",
    y = "Detecteerbaar jaarlijks\ntrendverschil (%)",
    colour = "Lengte tijdreeks"
  ) +
  theme_minimal()

ggsave(
  "./figures/detectable_effect_years_model.png",
  p_effect_years_model,
  dpi = 300
)

p_effect_years_model
```

## Sensitiviteitsanalyse variatie tussen telpunten
### Methodiek

In de oorspronkelijke poweranalyse werd voor de hypothetische boerenlandvogelsoort uitgegaan van een zeer kleine de standaardafwijking tussen telpunten (`sigma_punt`).
Om na te gaan in welke mate deze keuze de resultaten beïnvloedt, werd een sensitiviteitsanalyse uitgevoerd waarbij de variabiliteit tussen telpunten werd gevarieerd.

Hiervoor werden vijf waarden van `sigma_punt` beschouwd, gelijkmatig verdeeld tussen de minimale en maximale geschatte standaardafwijking tussen telpunten over de onderzochte boerenlandvogels (resp. `r round(min(tar_read_mas("sigmas_punt")), 6)` en `r round(max(tar_read_mas("sigmas_punt")), 2)`).
De overige parameters van de hypothetische soort werden constant gehouden.
De sensitiviteitsanalyse werd uitgevoerd voor dezelfde scenario's als in de vorige analyses (achteruitgang buiten SBP-gebied van -1 % per jaar).

Door de log-link heeft een verandering in de variatie tussen telpunten ook gevolgen voor de marginale verwachte abundantie.
Wanneer het telpunteffect ($u$) normaal verdeeld is met standaardafwijking ($\sigma_{\mathrm{punt}}$), geldt

$$
E[\exp(u)] = \exp\left(\frac{\sigma_{\mathrm{punt}}^2}{2}\right)
$$

De marginale verwachte abundantie is bijgevolg evenredig met

$$
\exp\left(\frac{\sigma_{\mathrm{punt}}^2}{2}\right)
$$

Een hogere variabiliteit tussen telpunten kan dus gepaard gaan met hogere verwachte aantallen en bijgevolg met een grotere statistische power.
Anderzijds zorgt een grotere variabiliteit echter ook voor een grotere heterogeniteit tussen telpunten, wat de precisie van de schatting kan verminderen.
Deze sensitiviteitsanalyse onderzoekt daarom in welke mate deze effecten doorwegen voor de berekening van het minimaal detecteerbare effect.

### Resultaten

Het minimaal detecteerbare effect varieert met de veronderstelde standaardafwijking tussen telpunten (@tbl-detectable-effect-sigma, @fig-detectable-effect-sigma).
Bij de gekozen parameterwaarden blijkt het minimaal detecteerbare effect af te nemen bij een toenemende `sigma_punt`.
De verandering in het detecteerbare effect is opvallender bij een kleiner aantal telpunten.

```{r}
#| label: tbl-detectable-effect-sigma
#| tbl-cap: "Minimaal detecteerbaar trendverschil over een
#|   periode van 10 jaar (%) voor vijf telpuntvariatiescenario's en
#|   verschillende aantallen telpunten."
detectable_effect_sigma_df <- tar_read_mas("detectable_effect_sigma_df")
detectable_effect_sigma <- bind_rows(
  detectable_effect_10j %>%
    filter(scenario == 1),
  detectable_effect_sigma_df
) %>%
  select(sigma_punt, n_telpunten, beta3, effect_pct_long) %>%
  group_by(n_telpunten) %>%
  mutate(scenario = cur_group_id()) %>%
  ungroup()

detectable_effect_sigma %>%
  mutate(
    sigma_punt = if_else(
      sigma_punt < 0.1,
      sprintf("%.6f", sigma_punt),
      sprintf("%.2f", sigma_punt)
    ),
    value = fmt_pct(effect_pct_long, 0)
  ) %>%
  select(sigma_punt, n_telpunten, value) %>%
  pivot_wider(
    names_from = n_telpunten,
    values_from = value,
    names_prefix = "n = "
  ) %>%
  kable(
    booktabs = TRUE,
    align = "r"
  ) %>%
  kableExtra::add_header_above(c(
    " " = 1,
    "Detecteerbaar trendverschil met\n'binnen SBP' over 10 jaar" = 3
  )) %>%
  kableExtra::kable_styling(latex_options = "striped") %>%
  kableExtra::column_spec(1, border_right = TRUE) %>%
  kableExtra::row_spec(0, bold = TRUE)
```

```{r}
#| label: fig-detectable-effect-sigma
#| fig-cap: "Relatie tussen de standaardafwijking tussen
#|   telpunten (`sigma_punt`) en het detecteerbaar 10-jaarlijks trendverschil (%)
#|   voor verschillende aantallen telpunten."
# Visualise raw estimates
detectable_effect_sigma %>%
  ggplot(aes(x = sigma_punt, y = effect_pct_long,
             colour = factor(n_telpunten))) +
  geom_line(linewidth = 0.3) +
  geom_point(size = 1) +
  scale_y_continuous(limits = c(0, NA)) +
  labs(
    x = "Variatie tussen telpunten (sigma_punt)",
    y = "Detecteerbaar 10-jaarlijks\ntrendverschil (%)",
    colour = "Aantal telpunten"
  ) +
  theme_minimal()
```

\newpage

### Bespreking

We fitten een model van de vorm

<!-- spell-check: ignore:start -->

$$
E = a n_{\mathrm{telpunten}}^{-b} \exp\left(-c\sigma_{\mathrm{punt}}^2\right)
$$

<!-- spell-check: ignore:end -->

waarbij

$E$: detecteerbare effectgrootte

$n_{\mathrm{telpunten}}$: het aantal telpunten

$\sigma_{\mathrm{punt}}$: de standaardafwijking van de telpunteffecten.

```{r, echo=FALSE}
fit_sigma <- lm(
  log(effect_pct_long) ~ log(n_telpunten) + I(sigma_punt^2),
  data = detectable_effect_sigma
)
```

De simulaties tonen dat de detecteerbare effectgrootte wordt beschreven door een functie van zowel het aantal telpunten als de standaardafwijking van de telpunteffecten (@fig-detectable-effect-sigma-model).
De geschatte parameters ($-b =$ `r round(coef(fit_sigma)[2], 3)` voor het aantal telpunten en $-c =$ `r round(coef(fit_sigma)[3], 3)` voor het effect van `sigma_punt`) liggen in de buurt van de theoretisch verwachte waarden van respectievelijk (-1/2) en (-1/4)

$$
\text{MDE} \propto
\frac{1}{\sqrt{n_{\mathrm{telpunten}}
\exp\left(\sigma_{\mathrm{punt}}^2/2\right)}} =
\frac{1}{\sqrt{n_{\mathrm{telpunten}}}}
\exp\left(-\frac{\sigma_{\mathrm{punt}}^2}{4}\right)
$$

Dit is op het eerste gezicht tegenintuïtief, omdat een grotere variantie ook leidt tot meer heterogeniteit tussen telpunten.
Bij een log-link neemt de marginale verwachte abundantie echter toe met de variantie tussen telpunten.
De toename in verwachte aantallen blijkt in deze simulatie het negatieve effect van de toegenomen heterogeniteit te overtreffen.
Het minimaal detecteerbare effect wordt daardoor kleiner bij een toenemende `sigma_punt`.

```{r, echo=TRUE}
fit_sigma <- lm(
  log(effect_pct_long) ~ log(n_telpunten) + I(sigma_punt^2),
  data = detectable_effect_sigma
)
summary(fit_sigma)
```

```{r}
#| label: fig-detectable-effect-sigma-model
#| fig-cap: "Geschatte relatie tussen de standaardafwijking tussen
#|   telpunten (`sigma_punt`) en het detecteerbaar
#|   10-jaarlijks trendverschil (%). De lijnen geven de geschatte relatie weer
#|   voor verschillende aantallen telpunten."
# Predict detectable effect
pred_df_sigma <- detectable_effect_sigma %>%
  # Make predictions for each scenario (sample size)
  group_split(scenario) %>%
  lapply(function(data) {
    # Fit model
    mod <- lm(
      effect_pct_long ~ exp((sigma_punt^2) / -4),
      data = data
    )

    # Make predictions
    newdata <- tibble(
      n_telpunten = unique(data$n_telpunten),
      sigma_punt = seq(min(data$sigma_punt), max(data$sigma_punt),
                       length.out = 200)
    )
    pred <- predict(mod, newdata = newdata, interval = "confidence")

    # Create output dataframe
    bind_cols(
      newdata,
      as.data.frame(pred)
    ) %>%
      mutate(
        scenario = unique(data$scenario)
      )
  }) %>%
  # Combine
  bind_rows()

# Visualise effect trend
detectable_effect_sigma %>%
  ggplot(aes(x = sigma_punt, y = effect_pct_long,
             colour = factor(n_telpunten))) +
  geom_point(size = 1) +
  geom_line(
    data = pred_df_sigma,
    aes(y = fit),
    linewidth = 0.3
  ) +
  scale_y_continuous(limits = c(0, NA)) +
  labs(
    x = "Variatie tussen telpunten (sigma_punt)",
    y = "Detecteerbaar 10-jaarlijks\ntrendverschil (%)",
    colour = "Aantal telpunten"
  ) +
  theme_minimal()
```
