---
output: html_document
editor_options: 
  chunk_output_type: console
---
# Detecteerbare effectgrootte {#sec-detecteerbare-effectgrootte}
## Resultaten

```{r}
#| echo: FALSE
#| warning: FALSE
#| message: FALSE
library(knitr)
library(targets)
library(tidyverse)
library(glmmTMB)

conflicted::conflicts_prefer(dplyr::filter)

source("R/tar_read_mas.R")
```

```{r}
target_species <- c(
  "Geelgors",
  "Veldleeuwerik"
)
```

```{r}
# Get effect sizes
detectable_effect_df <- lapply(target_species, function(spec) {
  tar_read_mas("detectable_effect_df", species = spec)
}) %>%
  bind_rows()

detectable_effect_df <- detectable_effect_df %>%
  mutate(
    beta3 = detectable_effect,
    beta3_low = detectable_effect_low,
    beta3_high = detectable_effect_high,

    effect_pct = 100 * (exp(beta3) - 1),
    effect_pct_low = 100 * (exp(beta3_low) - 1),
    effect_pct_high = 100 * (exp(beta3_high) - 1)
  )
```


```{r}
detectable_effect_df %>%
  ggplot(aes(x = n_telpunten, y = effect_pct, colour = species)) +
  geom_line(linewidth = 0.3) +
  geom_point(size = 1) +
  geom_errorbar(
    aes(
      ymin = effect_pct_low,
      ymax = effect_pct_high
    ),
    width = 5, linewidth = 0.3
  ) +
  labs(
    x = "Aantal telpunten",
    y = "Detecteerbare jaarlijkse\ninteractieverandering (%)",
    colour = "Soort"
  ) +
  theme_minimal() +
  theme(legend.position = "bottom")
```

```{r}
#| warning: FALSE
#| message: FALSE
detectable_effect_df %>%
  ggplot(aes(x = sigma_punt, y = effect_pct,
             colour = factor(n_telpunten), group = factor(n_telpunten))) +
  geom_point(size = 1) +
  geom_errorbar(
    aes(
      ymin = effect_pct_low,
      ymax = effect_pct_high
    ),
    width = 0.07, linewidth = 0.3
  ) +
  geom_smooth(method = "lm", formula = "y ~ x", linewidth = 0.3) +
  labs(
    x = "Variabiliteit telpunten (sigma_punt)",
    y = "Detecteerbare jaarlijkse\ninteractieverandering (%)",
    colour = "Aantal telpunten"
  ) +
  theme_minimal() +
  theme(legend.position = "bottom")
```

```{r}
#| warning: FALSE
#| message: FALSE
detectable_effect_df %>%
  ggplot(aes(x = exp(beta_0), y = effect_pct,
             colour = factor(n_telpunten), group = factor(n_telpunten))) +
  geom_point(size = 1) +
  geom_errorbar(
    aes(
      ymin = effect_pct_low,
      ymax = effect_pct_high
    ),
    width = 0.005, linewidth = 0.3
  ) +
  geom_smooth(method = "lm", formula = "y ~ x", linewidth = 0.3) +
  labs(
    x = "Startdensiteit (exp(beta_0))",
    y = "Detecteerbare jaarlijkse\ninteractieverandering (%)",
    colour = "Aantal telpunten"
  ) +
  theme_minimal() +
  theme(legend.position = "bottom")
```

## Bijkomende vragen
### Effect van stratificatie

De basisanalyse houdt geen expliciete rekening met landbouwstreek en landschapstype, hoewel deze variabelen gebruikt worden bij de steekproeftrekking. Indien deze stratificatievariabelen een belangrijk deel van de variatie in de tellingen verklaren, kan opname ervan in het analysemodel leiden tot een hogere statistische kracht. Daarom wordt voor de Veldleeuwerik een aanvullende gevoeligheidsanalyse uitgevoerd waarin landbouwstreek en landschapstype wel expliciet worden gemodelleerd. Op die manier kan worden nagegaan of de conclusies van de poweranalyse gevoelig zijn voor deze vereenvoudiging van het analysekader.

```{r}
# Get data
model_data <- tar_read_mas("model_data")

# Prepare data
model_data_stratum <- model_data %>%
  filter(naam == "Veldleeuwerik") %>%
  mutate(
    regio = ifelse(grepl("\\sleemstreek", regio), "Leemstreek", regio),
    stratum = ifelse(
      regio == "Weidestreek",
      tolower(regio),
      tolower(paste(regio, openheid_klasse, sep = "_"))
    )
  )
```

```{r}
# Fit model
fit_pois_stratum <- glmmTMB(
  count ~ stratum + year2 * sbp_f + (1 | plotnaam_f),
  data = model_data_stratum,
  family = poisson()
)
```

```{r}
summary_model_stratum <- summary(fit_pois_stratum)
coef_stratum <- summary_model_stratum$coefficients$cond

parameters_stratum <- list(
  n_telpunten = 100,
  n_jaar = 10,

  beta_0 = coef_stratum["(Intercept)", "Estimate"],
  beta_1 = log(0.99),
  beta_2 = coef_stratum["sbp_fbinnen", "Estimate"],
  beta_3 = -log(0.99),
  sigma_punt = unname(
    attr(summary_model_stratum$varcor$cond$plotnaam_f, "stddev")
  )
)
coef_beta_stratum <- coef_stratum[grep("^stratum", rownames(coef_stratum)), "Estimate"]
```

```{r}
# Get weights
file <- file.path("data/steekproefkaders/steekproefkader_mbag_mas.csv")
projroot <- rprojroot::find_root(rprojroot::has_file(file))
steekproefkader <- read_csv(file.path(projroot, file),
                            show_col_types = FALSE) %>%
  mutate(regio = ifelse(grepl("\\sleemstreek", regio), "Leemstreek", regio))
totaal <- nrow(steekproefkader)

weights_df <- steekproefkader %>%
  mutate(regio = ifelse(grepl("\\sleemstreek", regio), "Leemstreek", regio)) %>%
  count(regio, openheid_klasse) %>%
  mutate(prop = n / totaal) %>%
  tidyr::crossing(
    sbp = c("binnen", "buiten")
  ) %>%
  mutate(
    prop_sbp = 0.5,
    prop_final = prop * prop_sbp
  ) %>%
  select(regio, openheid_klasse, sbp, w = prop_final) %>%
  arrange(regio, openheid_klasse, sbp) %>%
  mutate(
    stratum = ifelse(
      regio == "Weidestreek",
      tolower(regio),
      tolower(paste(regio, openheid_klasse, sep = "_"))
    )
  )
```

```{r}
simulate_mas_data_stratum <- function(design, ...) {
  stopifnot(require("glmmTMB"))

  # Number of locations per stratum
  n_per_stratum <- round(weights_df$w * design$n_telpunten)
  diff_n <- design$n_telpunten - sum(n_per_stratum)
  n_per_stratum[which.max(weights_df$w)] <-
    n_per_stratum[which.max(weights_df$w)] + diff_n

  # Dataframe with locations
  telpunten <- data.frame(
    telpunt = seq_len(design$n_telpunten),
    stratum = rep(weights_df$stratum, n_per_stratum),
    sbp = rep(weights_df$sbp, n_per_stratum)
  )

  # Create random effect for location
  rf_telpunt <- rnorm(
    design$n_telpunten,
    mean = 0,
    sd = design$sigma_punt
  )
  telpunten$rf <- rf_telpunt

  # Add years
  df <- tidyr::crossing(
    telpunten,
    jaar = seq_len(design$n_jaar) - 1
  )
  df$sbp_num <- as.integer(df$sbp == "binnen")

  # Linear predictor
  beta_stratum <- c(0, coef_beta_stratum)
  names(beta_stratum) <- c(
    setdiff(unique(df$stratum), gsub("stratum", "", names(coef_beta_stratum))),
    gsub("stratum", "", names(beta_stratum)[-1])
  )

  df$eta <-
    design$beta_0 +
    beta_stratum[df$stratum] +
    design$beta_1 * df$jaar +
    design$beta_2 * df$sbp_num +
    design$beta_3 * df$jaar * df$sbp_num +
    df$rf

  # Expected count
  df$mu <- exp(df$eta)

  # Observed count
  df$count <- rpois(
    nrow(df),
    lambda = df$mu
  )
  df$sbp_f <- factor(df$sbp, levels = c("buiten", "binnen"))
  df$telpunt_f <- factor(df$telpunt)

  # Fit models
  model <- try(
    glmmTMB(count ~ stratum + jaar * sbp_f + (1 | telpunt_f),
            data = df,
            family = poisson())
  )

  if (inherits(model, "try-error")) {
    return(1)
  }

  # Return p-value
  p <- summary(model)$coefficients$cond["jaar:sbp_fbinnen", "Pr(>|z|)"]
  p_final <- pmin(p, 1, na.rm = TRUE)

  return(p_final)
}

detectable_effect_stratum <- designpower::find_power(
  design = parameters_stratum,
  design_digits = c(
    n_jaar = 0,
    n_telpunten = 0,
    beta_stratum = 2,
    beta_0 = 2,
    beta_1 = 2,
    beta_2 = 2,
    beta_3 = 3,
    sigma_punt = 2
  ),
  opti = "beta_3",
  sim_power = simulate_mas_data_stratum,
  extra_args = list(weights_df = weights_df,
                    coef_beta_stratum = round(coef_beta_stratum, 2)),
  power = 0.9,
  alpha = 0.1,
  filename = "power_mas_light_stratum.duckdb"
)
```

### Effect van verspreiding

De basisanalyse veronderstelt impliciet dat alle telpunten in Vlaanderen relevant zijn voor elke doelsoort. Voor soorten met een beperkte verspreiding is dit niet het geval. Daarom wordt voor de Geelgors een aanvullende analyse uitgevoerd waarbij regio's waar de soort vrijwel afwezig is (Polders, Zandstreek en Zandleemstreek) worden uitgesloten. Deze gevoeligheidsanalyse onderzoekt in welke mate de resultaten van de poweranalyse beïnvloed worden door de aanname dat alle telpunten potentieel geschikt zijn voor de doelsoort.

```{r}
# Prepare data
model_data_geelgors <- model_data %>%
  filter(naam == "Geelgors",
         regio %in% c("Polders", "Zandstreek", "Zandleemstreek"))
```

Initieel voegden we Zandleemstreek toe, maar kregen we toch problemen met volledige separatie van de categorische variabelen.
Dit duidt aan dat we dit in alle andere modellen ook moeten bekijken.

```{r}
# Fit model
fit_pois_geelgors <- glmmTMB(
  count ~ year2 * sbp_f + (1 | plotnaam_f),
  data = model_data_geelgors,
  family = poisson()
)

summary_model_geelgors <- summary(fit_pois_geelgors)
coef_geelgors <- summary_model_geelgors$coefficients$cond

parameters_geelgors <- list(
  n_telpunten = 100,
  n_jaar = 10,

  beta_0 = coef_geelgors["(Intercept)", "Estimate"],
  beta_1 = log(0.99),
  beta_2 = coef_geelgors["sbp_fbinnen", "Estimate"],
  beta_3 = -log(0.99),
  sigma_punt = unname(attr(summary_model_geelgors$varcor$cond$plotnaam_f,
                           "stddev"))
)
```

```{r}
simulate_mas_data_geelgors <- function(design, ...) {
  stopifnot(require("glmmTMB"))

  # Number of locations per stratum
  n_per_stratum <- round(weights_df$w * design$n_telpunten)
  diff_n <- design$n_telpunten - sum(n_per_stratum)
  n_per_stratum[which.max(weights_df$w)] <-
    n_per_stratum[which.max(weights_df$w)] + diff_n

  # Dataframe with locations
  telpunten <- data.frame(
    telpunt = seq_len(design$n_telpunten),
    regio = rep(weights_df$regio, n_per_stratum),
    sbp = rep(weights_df$sbp, n_per_stratum)
  )

  # Create random effect for location
  rf_telpunt <- rnorm(
    design$n_telpunten,
    mean = 0,
    sd = design$sigma_punt
  )
  telpunten$rf <- rf_telpunt

  # Add years
  df <- tidyr::crossing(
    telpunten,
    jaar = seq_len(design$n_jaar) - 1
  ) %>%
    filter(regio %in% c("Polders", "Zandstreek", "Zandleemstreek"))
  df$sbp_num <- as.integer(df$sbp == "binnen")

  # Linear predictor
  df$eta <-
    design$beta_0 +
    design$beta_1 * df$jaar +
    design$beta_2 * df$sbp_num +
    design$beta_3 * df$jaar * df$sbp_num +
    df$rf

  # Expected count
  df$mu <- exp(df$eta)

  # Observed count
  df$count <- rpois(
    nrow(df),
    lambda = df$mu
  )
  df$sbp_f <- factor(df$sbp, levels = c("buiten", "binnen"))
  df$telpunt_f <- factor(df$telpunt)

  # Fit models
  model <- try(
    glmmTMB(count ~ jaar * sbp_f + (1 | telpunt_f),
            data = df,
            family = poisson())
  )

  if (inherits(model, "try-error")) {
    return(1)
  }

  # Return p-value
  p <- summary(model)$coefficients$cond["jaar:sbp_fbinnen", "Pr(>|z|)"]
  p_final <- pmin(p, 1, na.rm = TRUE)

  return(p_final)
}

detectable_effect_geelgors <- designpower::find_power(
  design = parameters_geelgors,
  design_digits = c(
    n_jaar = 0,
    n_telpunten = 0,
    beta_0 = 2,
    beta_1 = 2,
    beta_2 = 2,
    beta_3 = 3,
    sigma_punt = 2
  ),
  opti = "beta_3",
  sim_power = simulate_mas_data_geelgors,
  extra_args = list(weights_df = weights_df),
  power = 0.9,
  alpha = 0.1,
  filename = paste0("power_mas_light_geelgorstest.duckdb")
)
```
