---
output: html_document
editor_options: 
  chunk_output_type: console
---
### {{species}}
#### Data exploratie

```{r}
# Variables
species <- "{{species}}"
branch <- {{branch}}

# Load presence absence data (logical over counting periods)
presence_df <- tar_read_mas("presence_logical", branch = branch)
```

We beschouwen twee jaar en vier telperiodes. We gaan na waar de {{species}} is waargenomen tijdens deze acht bezoeken. `r describe_presence(presence_df)` De soort werd het vaakst waargenomen in telronde `r unname(gsub("R", "", tar_read_mas("best_period", branch = branch)))`. Enkel deze data werden behouden voor de schatting van de parameters.

```{r}
#| fig-height: 7.5
presence_df %>%
  ggplot(aes(x = sbp, fill = present)) +
  geom_bar() +
  facet_grid(regio ~ openheid_klasse, scales = "free") +
  labs(x = "SBP", y = "Aantal telpunten", fill = "Aanwezig") +
  theme_minimal()
```

#### Schatting modelparameters

```{r}
final_model <- tar_read_mas("final_model", branch = branch)[[1]]
model <- ifelse(final_model$family == "poisson",
                "Poisson", "Negatief binomiaal")
```

We vergeleken een Poisson en Negatief binomiaal model via AIC. Voor de {{species}} werd het `r model` model geselecteerd. We kijken ook even of het finale model foutmeldingen gaf.

```{r}
glmmTMB::diagnose(final_model$fit)
```

We bekijken enkele diagnostische figuren en testen voor een overmaat aan nullen.

**DHARMa** package:

```{r}
#| fig-height: 5
simulation_output <- tar_read_mas("simulated_residuals", branch = branch)[[1]]
plot(simulation_output, asFactor = TRUE)
```

```{r}
#| fig-height: 5
testZeroInflation(simulation_output)
```

\newpage

**performance** package:

```{r}
#| warning: FALSE
#| message: FALSE
#| fig-height: 8
performance::check_model(final_model$fit)
```
