# Remote sensing–indicatoren op basis van optische satelliettijdsreeksen {#sec-remote-sensing}
## Inleiding

- zie aparte google doc

## Methodiek

- zie aparte google doc

## Resultaten

```{r}
#| include: FALSE
# set up
library(knitr)
opts_chunk$set(
  echo = FALSE,
  warning = FALSE,
  message = FALSE,
  out.width = "100%"
)
```

```{r}
# packages
library(tidyverse)
library(targets)
library(terra)

library(INBOtheme)
theme_set(theme_inbo(transparent = TRUE))

# Conflicts
conflicted::conflicts_prefer(dplyr::filter)
conflicted::conflicts_prefer(dplyr::select)

# Paths
mbag_dir <- rprojroot::find_root_file(criterion = rprojroot::is_git_root)
store <- file.path(
  mbag_dir, "source", "targets", "data_preparation", "_targets"
)
data_path <- file.path(mbag_dir, "data", "remote_sensing")
```

### Rasterlagen

We krijgen per telpunt rasterlagen met NDVI- en BSI-waarden om de tien dagen van 1 februari tot en met 1 september (vanaf 2022). Dit is voor een beperkte periode gevisualiseerd voor telpunt Ol_12833.8 (Oostelijke leemstreek, HOL, binnen SBP) in @fig-raster-indices. We zien duidelijke verschillen in indexwaarden tussen verschillende percelen. We zien ook verschillende trends in naakte bodem per perceel doorheen de tijd (bij sommige percelen stijgt de index, terwijl deze bij andere daalt). We zien gelijkaardige trends voor NDVI als voor BSI. De figuren geven aan dat dergelijke gegevens nuttig zijn, omdat ze gedetailleerde spatiale en temporele informatie opleveren. Hierdoor kunnen veranderingen in vegetatie en bodemtoestand op een fijnmazig niveau worden opgevolgd, wat waardevolle input biedt voor verdere analyses.

```{r}
#| output: false
plots <- tibble(
  plotnaam = c("Ol_12833.8", "Ol_7536.6", "Ol_9077.8", "Ol_9797.2"),
  regio = "Oostelijke leemstreek",
  openheid = rep(c("HOL", "OL"), each = 2),
  sbp = rep(c("binnen", "buiten"), 2)
)

# Get NDVI rasters
rast_ndvi_list <- apply(plots, 1, function(row) {
  # Create file path
  plotnaam <- row[["plotnaam"]]
  file_name <- paste("multiband_raster_ndvi", plotnaam, "sg.tif", sep = "_")

  # Read tif file
  raster <- rast(file.path(data_path, file_name))

  # Select date range
  raster[[grepl("^2024-0[^12]", names(raster))]]
})
names(rast_ndvi_list) <- plots$plotnaam

# Get BSI rasters
rast_bsi_list <- apply(plots, 1, function(row) {
  # Create file path
  plotnaam <- row[["plotnaam"]]
  file_name <- paste("multiband_raster_bsi", plotnaam, "sg.tif", sep = "_")

  # Read tif file
  raster <- rast(file.path(data_path, file_name))

  # Select date range
  raster[[grepl("^2024-0[^12]", names(raster))]]
})
names(rast_bsi_list) <- plots$plotnaam

#-----------------------------
# NDVI PLOT
#-----------------------------
# Compute global range
ranges_ndvi <- sapply(
  rast_ndvi_list, function(r) range(values(r), na.rm = TRUE)
)
rng <- c(min(ranges_ndvi[1, ]), max(ranges_ndvi[2, ]))

# Define colors and breaks
pal <- rev(map.pal("elevation", 50))
brks <- pretty(rng, n = 5)

# Save original par settings to restore later
op <- par(no.readonly = TRUE)

# Save NDVI plot to a temporary file
ndvi_file <- tempfile(fileext = ".png")
png(ndvi_file, width = 1800, height = 1400, res = 200)

# Plot the raster (without legend)
plot(rast_ndvi_list[[1]], col = pal, range = rng, legend = FALSE, maxnl = 3 * 5)

# Add legend in bottom-right corner
par(fig = c(0.10, 0.95, 0, 0.2), new = TRUE, mar = c(0, 0, 0, 0))
fields::image.plot(
  legend.only = TRUE,
  zlim = rng,
  col = pal,
  legend.args = list(text = "NDVI", side = 3, line = 1),
  axis.args = list(at = brks, labels = format(brks, digits = 2)),
  legend.shrink = 0.7
)
dev.off()

# Restore original graphical parameters safely
par(op)

#-----------------------------
# BSI PLOT
#-----------------------------
# Compute global range
ranges_bsi <- sapply(rast_bsi_list, function(r) range(values(r), na.rm = TRUE))
rng <- c(min(ranges_bsi[1, ]), max(ranges_bsi[2, ]))

# Define colors and breaks
pal <- map.pal("elevation", 50)
brks <- pretty(rng, n = 5)

# Save original par settings to restore later
op <- par(no.readonly = TRUE)

bsi_file <- tempfile(fileext = ".png")
png(bsi_file, width = 1800, height = 1400, res = 200)

# Plot the raster (without legend)
plot(rast_bsi_list[[1]], col = pal, range = rng, legend = FALSE, maxnl = 3 * 5)

# Add legend in bottom-right corner
par(fig = c(0.10, 0.95, 0, 0.2), new = TRUE, mar = c(0, 0, 0, 0))
fields::image.plot(
  legend.only = TRUE,
  zlim = rng,
  col = pal,
  legend.args = list(text = "BSI", side = 3, line = 1),
  axis.args = list(at = brks, labels = format(brks, digits = 2)),
  legend.shrink = 0.7
)
dev.off()

# Restore original graphical parameters safely
par(op)
```

```{r}
#| label: fig-raster-indices
#| fig-cap: "Rasterbeelden van landbouwpercelen rond telpunt Ol_12833.8 van
#|  02-03-2024 tot en met 20-07-2024.
#|  A. NDVI: een lagere waarde betekend minder bedekking.
#|  B. BSI: een hogere waarde betekend minder bedekking."
#| fig-height: 12.5
#| fig-width: 8
#-----------------------------
# Combine with cowplot
#-----------------------------
p_ndvi <- cowplot::ggdraw() + cowplot::draw_image(ndvi_file)
p_bsi  <- cowplot::ggdraw() + cowplot::draw_image(bsi_file)

# Combine side by side with labels
combined <- cowplot::plot_grid(
  p_ndvi, p_bsi,
  ncol = 1,
  labels = c("A.", "B."),
  label_size = 20,
  label_fontface = "bold",
  scale = c(0.9, 0.9)
)

# Show combined figure
combined
```

### Tijdsreeksen

```{r}
sample <- tar_read("sample", store = store)
```

```{r}
vec <- c(ndvi = "ndvi", bsi = "bsi")

time_series_tbl <- lapply(vec, function(indicator) {
  file_name <- paste0("time_series_mas_", indicator, ".csv")
  path <- file.path(data_path, file_name)
  
  read_csv(path, show_col_types = FALSE)[, -1]
})

time_series_plots <- lapply(time_series_tbl, function(df) {
  if ("ndvi" %in% names(df)) {
    y_var <- "ndvi"
    cutoff <- 0.3
    rule <- `<`
  } else {
    y_var <- "bsi"
    cutoff <- 0.021
    rule <- `>`
  }

  names(df) <- tolower(names(df))

  df %>%
    # Parse dates
    mutate(
      day = day(time),
      month = month(time),
      monthday = format(time, "%m%d"),
      year = year(time)
    ) %>%
    # Filter data
    drop_na() %>%
    filter(
      monthday >= "0201",
      monthday <= "0901"
    ) %>%
    # Describe trends
    mutate(
      naakte_bodem = ifelse(exec(rule, !!sym(y_var), cutoff),
                            "onbedekt", "bedekt"),
    ) %>%
    arrange(pointid, year, time) %>%
    group_by(ref_id, year) %>%
    mutate(
      trend_raw = paste0(rle(naakte_bodem)$values, collapse = " → "),
      trend = factor(
        case_when(
          trend_raw == "onbedekt → bedekt" ~ "toename bedekking",
          trend_raw == "bedekt → onbedekt" ~ "afname bedekking",
          trend_raw == "onbedekt → bedekt → onbedekt" ~ "parabool",
          trend_raw == "bedekt → onbedekt → bedekt" ~ "omgekeerde parabool",
          trend_raw == "bedekt" ~ "altijd bedekt",
          trend_raw == "onbedekt" ~ "altijd onbedekt",
          TRUE ~ "complex patroon"
        ),
        levels = c("altijd bedekt", "altijd onbedekt", "toename bedekking",
                   "afname bedekking", "parabool", "omgekeerde parabool",
                   "complex patroon")
      )
    ) %>%
    ungroup()
})
```

```{r}
plot_time_series <- function(df, plot_name, colour_var) {
  if ("ndvi" %in% names(df)) {
    y_axis_title <- "NDVI"
    y_var <- "ndvi"
    cutoff <- 0.3
  } else {
    y_axis_title <- "BSI"
    y_var <- "bsi"
    cutoff <- 0.021
  }
  
  df %>%
    filter(pointid %in% plot_name) %>%
    mutate(
      monthday_date = as.Date(paste0("2000-", substr(monthday, 1, 2), "-",
                                     substr(monthday, 3, 4)))
    ) %>%
    ggplot(aes(x = monthday_date, y = !!sym(y_var), group = ref_id)) +
    geom_line(alpha = 0.5, linetype = 5) +
    geom_point(aes(colour = !!sym(colour_var)), size = 2, show.legend = TRUE) +
    geom_hline(yintercept = cutoff, linetype = "dotdash", colour = "black") +
    labs(x = "", y = y_axis_title, colour = "Naakte bodem") +
    scale_x_date(date_breaks = "1 month", date_labels = "%b",
                 limits = as.Date(c("2000-02-01", "2000-09-01"))) +
    scale_colour_discrete(drop = FALSE) +
    facet_wrap(~year, ncol = 1, scales = "fixed")
}
```


```{r}
lapply(time_series_plots, plot_time_series, plot_name = plots$plotnaam[1],
       colour_var = "naakte_bodem")
```


```{r}
lapply(time_series_plots, plot_time_series, plot_name = plots$plotnaam[1],
       colour_var = "trend")
```

