# Remote sensing indicatoren op basis van optische satelliettijdsreeksen {#sec-remote-sensing}

```{r}
#| include: FALSE
# set up
library(knitr)
opts_chunk$set(
  echo = FALSE,
  warning = FALSE,
  message = FALSE,
  out.width = "100%"
)
```

```{r}
# packages
library(tidyverse)
library(targets)
library(terra)
library(sf)
library(rlang)

library(INBOtheme)
theme_set(theme_inbo(transparent = TRUE))

source(file.path("scripts", "plot_remote_sensing.R"))
source(file.path("scripts", "describe_remote_sensing.R"))

# Conflicts
conflicted::conflicts_prefer(dplyr::filter)
conflicted::conflicts_prefer(dplyr::select)

# Paths
mbag_dir <- rprojroot::find_root_file(criterion = rprojroot::is_git_root)
store <- file.path(
  mbag_dir, "source", "targets", "data_preparation", "_targets"
)
data_path <- file.path(mbag_dir, "data", "remote_sensing")
```

## Inleiding

<!-- spell-check: ignore:start -->

- zie aparte google doc

<!-- spell-check: ignore:end -->

## Methodiek

<!-- spell-check: ignore:start -->

- zie aparte google doc

<!-- spell-check: ignore:end -->

### Data

### Berekening naakte bodem

### Data exploratie

In dit hoofdstuk verkennen we de tijdreeksen van de indicatoren voor naakte bodem voor de jaren 2022–2024.
Dit omdat we nog geen data van 2025 hebben en we zo toch al een 3-jarige tijdsreeks kunnen verkennen.
De data werden geanalyseerd in R [@R] met RStudio [@RStudio].

We beschrijven onder andere seizoenspatronen van bedekking op percelen.
Daarbij onderscheiden we verschillende trends in de evolutie van de indicatorwaarde ten opzichte van hun drempelwaardes (NDVI: naakte bodem onder 0,3; BSI: naakte bodem boven 0,021) (@fig-trend-methods):

- **Altijd onbedekt** – de indicator wijst gedurende de volledige periode, of met hoogstens één tijdstap van bedekking, op weinig vegetatie (onder (NDVI) of boven (BSI) de drempelwaarde)
- **Altijd bedekt** – de indicator blijft gedurende de volledige periode, of met hoogstens één tijdstap van onbedekking, boven (NDVI) of onder (BSI) de drempelwaarde
- **Toename bedekking** – een overgang van onbedekt naar bedekt, waarbij minstens twee opeenvolgende tijdstappen bedekt zijn
- **Afname bedekking** – een overgang van bedekt naar onbedekt, waarbij minstens twee opeenvolgende tijdstappen onbedekt zijn
- **Paraboolvorm** – eerst een toename, daarna een afname in bedekking
(onbedekt → bedekt → onbedekt), met een voldoende lange fase van bedekking (minstens 2 tijdstappen)
- **Omgekeerde parabool** – eerst een afname, daarna een toename in bedekking (bedekt → onbedekt → bedekt), met een voldoende lange fase van bedekking
- **Complex patroon** – andere, meer complexe reeksen met meerdere wisselingen tussen bedekt en onbedekt

Merk op dat deze trendindeling afhankelijk is van de lengte van de tijdsreeks en van de gekozen drempelwaarde voor naakte bodem.
Een tijdsreeks kan bijvoorbeeld een parabolisch verloop vertonen, maar net onder de drempelwaarde blijven, waardoor ze in onze interpretatie als een constant patroon wordt beschouwd.
Het gaat om een eerste manier om de temporele dynamiek en complexiteit van de bedekkingsindicatoren te beschrijven, als opstap naar latere, meer verklarende analyses bijvoorbeeld in relatie tot de aanwezigheid van akkervogels of andere variabelen.
Deze verkenning brengt enkel de variabiliteit en complexiteit van de indicatorwaarden in kaart doorheen de tijd.

```{r}
#| label: fig-trend-methods
#| fig-cap: "Verschillende types trends van een indicatorwaarde doorheen de tijd
#|  ten opzichte van een drempelwaarde. Van boven naar beneden met toenemende
#|  complexiteit."
#| fig-height: 6
#| fig-width: 8
set.seed(1)
threshold <- 0.35

# Create example data
example_subset <- tibble(
  trend = rep(
    c("altijd bedekt", "altijd onbedekt", "toename bedekking",
      "afname bedekking", "parabool", "omgekeerde parabool", "complex patroon"),
    each = 12
  ),
  monthday_date = rep(
    seq(as.Date("2000-02-01"), by = "20 days", length.out = 12), 7
  )
) %>%
  group_by(trend) %>%
  mutate(
    indicator = case_when(
      trend == "altijd bedekt" ~ rep(0.7, n()),
      trend == "altijd onbedekt" ~ rep(0.15, n()),
      trend == "toename bedekking" ~ seq(0.1, 0.8, length.out = n()),
      trend == "afname bedekking" ~ seq(0.8, 0.1, length.out = n()),
      trend == "parabool" ~ c(seq(0.1, 0.8, length.out = n() / 2),
                              seq(0.8, 0.1, length.out = n() / 2)),
      trend == "omgekeerde parabool" ~ c(seq(0.8, 0.2, length.out = n() / 2),
                                         seq(0.2, 0.8, length.out = n() / 2)),
      TRUE ~ abs(sin(seq(0, 2 * pi, length.out = n()))) / 2
    ),
    naakte_bodem = if_else(indicator < threshold, "onbedekt", "bedekt"),
    complexity = case_when(
      grepl("altijd", trend) ~ 0,
      grepl("bedekking", trend) ~ 1,
      grepl("parabool", trend) ~ 2,
      TRUE ~ 4
    )
  ) %>%
  ungroup() %>%
  mutate(
    trend = factor(
      trend,
      levels = c("altijd bedekt", "altijd onbedekt", "toename bedekking",
                 "afname bedekking", "parabool", "omgekeerde parabool",
                 "complex patroon")
    )
  )

# Create trend plot
ggplot(example_subset, aes(x = monthday_date, y = indicator, group = trend)) +
  geom_line(alpha = 0.7, colour = "grey40", linetype = 5) +
  geom_point(aes(colour = trend, shape = naakte_bodem), size = 2) +
  geom_hline(yintercept = threshold, linetype = "dotdash", colour = "black") +
  facet_wrap(~ complexity, ncol = 1, labeller = labeller(complexity = c(
    `0` = "Constante patronen",
    `1` = "Eenvoudige overgangspatronen",
    `2` = "Paraboolvormige patronen",
    `4` = "Complexe patronen"
  ))) +
  scale_shape_manual(
    values = c("bedekt" = 16, "onbedekt" = 4),
    drop = FALSE
  ) +
  scale_x_date(date_breaks = "1 month", date_labels = "%b") +
  labs(
    x = "",
    y = "Indicatorwaarde",
    colour = "Trend in bedekking",
    shape = "Bedekkingstoestand"
  ) +
  theme_minimal(base_size = 12) +
  theme(
    strip.text = element_text(face = "bold")
  ) +
  # ↑ Bedekt arrow and label
  annotate("segment",
           x = as.Date("2000-01-20"), xend = as.Date("2000-01-20"),
           y = threshold + 0.05, yend = threshold + 0.2,
           arrow = arrow(length = unit(0.03, "npc")),
           colour = "black") +
  annotate("text",
           label = "bedekt",
           x = as.Date("2000-01-22"), y = threshold + 0.1,
           size = 2.5, fontface = "italic", hjust = "left") +
  # ↓ Onbedekt arrow and label
  annotate("segment",
           x = as.Date("2000-01-20"), xend = as.Date("2000-01-20"),
           y = threshold - 0.05, yend = threshold - 0.2,
           arrow = arrow(length = unit(0.03, "npc")),
           colour = "black") +
  annotate("text",
           label = "onbedekt",
           x = as.Date("2000-01-22"), y = threshold - 0.1,
           size = 2.5, fontface = "italic", hjust = "left", vjust = "bottom")
```

## Resultaten {#sec-remote-sensing-resultaten}
### Rasterlagen

We krijgen per telpunt rasterlagen met NDVI- en BSI-waarden om de tien dagen van 1 februari tot en met 1 september (vanaf 2022). Dit is voor een beperkte periode gevisualiseerd voor telpunt Ol_12833.8 (Oostelijke leemstreek, HOL, binnen SBP) in @fig-raster-indices. We zien duidelijke verschillen in indexwaarden tussen verschillende percelen. We zien ook verschillende trends in naakte bodem per perceel doorheen de tijd (bij sommige percelen stijgt de index, terwijl deze bij andere daalt). We zien gelijkaardige trends voor NDVI als voor BSI. De figuren geven aan dat dergelijke gegevens nuttig zijn, omdat ze gedetailleerde spatiale en temporele informatie opleveren. Hierdoor kunnen veranderingen in vegetatie en bodemtoestand op een fijnmazig niveau worden opgevolgd, wat waardevolle input biedt voor verdere analyses.

```{r}
#| output: false
plots <- tibble(
  plotnaam = c("Ol_12833.8", "Ol_7536.6", "Ol_9077.8", "Ol_9797.2"),
  regio = "Oostelijke leemstreek",
  openheid = rep(c("HOL", "OL"), each = 2),
  sbp = rep(c("binnen", "buiten"), 2)
)

# Get NDVI rasters
rast_ndvi_list <- apply(plots, 1, function(row) {
  # Create file path
  plotnaam <- row[["plotnaam"]]
  file_name <- paste("multiband_raster_ndvi", plotnaam, "sg.tif", sep = "_")

  # Read tif file
  raster <- rast(file.path(data_path, file_name))

  # Select date range
  raster[[grepl("^2024-0[^12]", names(raster))]]
})
names(rast_ndvi_list) <- plots$plotnaam

# Get BSI rasters
rast_bsi_list <- apply(plots, 1, function(row) {
  # Create file path
  plotnaam <- row[["plotnaam"]]
  file_name <- paste("multiband_raster_bsi", plotnaam, "sg.tif", sep = "_")

  # Read tif file
  raster <- rast(file.path(data_path, file_name))

  # Select date range
  raster[[grepl("^2024-0[^12]", names(raster))]]
})
names(rast_bsi_list) <- plots$plotnaam

#-----------------------------
# NDVI PLOT
#-----------------------------
# Compute global range
ranges_ndvi <- sapply(
  rast_ndvi_list, function(r) range(values(r), na.rm = TRUE)
)
rng <- c(min(ranges_ndvi[1, ]), max(ranges_ndvi[2, ]))

# Define colors and breaks
pal <- rev(map.pal("elevation", 50))
brks <- pretty(rng, n = 5)

# Save original par settings to restore later
op <- par(no.readonly = TRUE)

# Save NDVI plot to a temporary file
ndvi_file <- tempfile(fileext = ".png")
png(ndvi_file, width = 1800, height = 1400, res = 200)

# Plot the raster (without legend)
plot(rast_ndvi_list[[1]], col = pal, range = rng, legend = FALSE, maxnl = 3 * 5)

# Add legend in bottom-right corner
par(fig = c(0.10, 0.95, 0, 0.2), new = TRUE, mar = c(0, 0, 0, 0))
fields::image.plot(
  legend.only = TRUE,
  zlim = rng,
  col = pal,
  legend.args = list(text = "NDVI", side = 3, line = 1),
  axis.args = list(at = brks, labels = format(brks, digits = 2)),
  legend.shrink = 0.7
)
dev.off()

# Restore original graphical parameters safely
par(op)

#-----------------------------
# BSI PLOT
#-----------------------------
# Compute global range
ranges_bsi <- sapply(rast_bsi_list, function(r) range(values(r), na.rm = TRUE))
rng <- c(min(ranges_bsi[1, ]), max(ranges_bsi[2, ]))

# Define colors and breaks
pal <- map.pal("elevation", 50)
brks <- pretty(rng, n = 5)

# Save original par settings to restore later
op <- par(no.readonly = TRUE)

bsi_file <- tempfile(fileext = ".png")
png(bsi_file, width = 1800, height = 1400, res = 200)

# Plot the raster (without legend)
plot(rast_bsi_list[[1]], col = pal, range = rng, legend = FALSE, maxnl = 3 * 5)

# Add legend in bottom-right corner
par(fig = c(0.10, 0.95, 0, 0.2), new = TRUE, mar = c(0, 0, 0, 0))
fields::image.plot(
  legend.only = TRUE,
  zlim = rng,
  col = pal,
  legend.args = list(text = "BSI", side = 3, line = 1),
  axis.args = list(at = brks, labels = format(brks, digits = 2)),
  legend.shrink = 0.7
)
dev.off()

# Restore original graphical parameters safely
par(op)
```

```{r}
#| label: fig-raster-indices
#| fig-cap: "Rasterbeelden van landbouwpercelen rond telpunt Ol_12833.8 van
#|  02-03-2024 tot en met 20-07-2024.
#|  **A.** NDVI: een lagere waarde betekend minder bedekking.
#|  **B.** BSI: een hogere waarde betekend minder bedekking."
#| fig-height: 12.5
#| fig-width: 8
#-----------------------------
# Combine with cowplot
#-----------------------------
p_ndvi <- cowplot::ggdraw() + cowplot::draw_image(ndvi_file)
p_bsi  <- cowplot::ggdraw() + cowplot::draw_image(bsi_file)

# Combine side by side with labels
combined <- cowplot::plot_grid(
  p_ndvi, p_bsi,
  ncol = 1,
  labels = c("A.", "B."),
  label_size = 20,
  label_fontface = "bold",
  scale = c(0.9, 0.9)
)

# Show combined figure
combined
```

### Tijdsreeksen

```{r}
#| cache: true
# Read time series data from CSV
vec <- c(ndvi = "ndvi", bsi = "bsi")
time_series_csv <- lapply(vec, function(indicator) {
  file_name <- paste0("time_series_mas_", indicator, ".csv")
  path <- file.path(data_path, file_name)

  read_csv(path, show_col_types = FALSE)[, -1]
})

# Filter and prepare data
time_series_data <- lapply(time_series_csv, function(df) {
  # Rules for different indicator types
  if ("ndvi" %in% names(df)) {
    y_var <- "ndvi"
    cutoff <- 0.3
    rule <- `<`
  } else {
    y_var <- "bsi"
    cutoff <- 0.021
    rule <- `>`
  }

  names(df) <- tolower(names(df)) # Lower column names

  # Output dataframe
  out_df <- df %>%
    # Create date variables
    mutate(
      day = day(time),
      month = month(time),
      monthday = format(time, "%m%d"),
      year = year(time)
    ) %>%
    # Filter data
    drop_na() %>%
    filter(
      monthday >= "0201",
      monthday <= "0901"
    ) %>%
    # Describe trends
    mutate(
      naakte_bodem = ifelse(exec(rule, !!sym(y_var), cutoff),
                            "onbedekt", "bedekt"),
    ) %>%
    arrange(pointid, year, time) %>%
    group_by(ref_id, year) %>%
    mutate(
      # Run-length encoding per time series
      rle_vals = list(rle(naakte_bodem))
    ) %>%
    ungroup()

  # Calculate trends
  trend_df <- out_df %>%
    distinct(rle_vals) %>%
    mutate(
      trend = map_chr(rle_vals, categorise_trends)
    )

  # Join trends
  left_join(out_df, trend_df, by = join_by(rle_vals)) %>%
    arrange(pointid, ref_id, time) %>%
    mutate(
      # Factor with consistent order for plotting
      trend = factor(
        trend,
        levels = c(
          "altijd bedekt", "altijd onbedekt", "toename bedekking",
          "afname bedekking", "parabool", "omgekeerde parabool",
          "complex patroon"
        )
      )
    )
})

# Use description function for each indicator
trend_summary <- lapply(time_series_data, function(df) {
  trend_df <- df %>%
    filter(pointid == plots$plotnaam[1]) %>%
    mutate(complexity = case_when(
      grepl("altijd", trend) ~ 0,
      grepl("bedekking", trend) ~ 1,
      grepl("parabool", trend) ~ 2,
      TRUE ~ 3
    )) %>%
    count(year, trend, complexity)

  return(describe_trend_table(trend_df))
})
```

Voor elk landbouwperceel krijgen we tijdsreeksen van NDVI en BSI waarden. @fig-tijdsreeks-trend toont de tijdsreeksen voor telpunt Ol_12833.8. De verschillende percelen tonen duidelijk verschillende trends doorheen het jaar.

Voor NDVI: `r trend_summary$ndvi`

Voor BSI: `r trend_summary$bsi`

```{r}
#| label: fig-tijdsreeks-trend
#| fig-cap: "Tijdsreeks van landbouwpercelen rond telpunt Ol_12833.8 van
#|  1 februari tot en met 1 september.
#|  **A.** NDVI: overgang naakte bodem onder een waarde van 0.3.
#|  **B.** BSI: overgang naakte bodem boven een waarde van 0.021."
#| fig-height: 12.5
#| fig-width: 8
# Create plots
plot_trend_full <- lapply(
  time_series_data,
  plot_time_series,
  loc_name = plots$plotnaam[1],
  colour_var = "trend",
  legend_colour = "Trend in bedekking",
  shape_var = "naakte_bodem",
  legend_shape = "Bedekkingstoestand"
)

# 1. Extract the shared legend (keep it vertical)
legend_shared <- cowplot::get_legend(
  plot_trend_full$ndvi +
    theme(
      legend.position = "right",
      legend.direction = "vertical"
    )
)

# 2. Remove legends from the individual plots
p_ndvi <- plot_trend_full$ndvi +
  theme_minimal(base_size = 12) +
  theme(
    legend.position = "none",
    strip.text = element_text(face = "bold")
  )
p_bsi  <- plot_trend_full$bsi +
  theme_minimal(base_size = 12) +
  theme(
    legend.position = "none",
    strip.text = element_text(face = "bold")
  )

# 3. Combine the two plots vertically
plots_combined <- cowplot::plot_grid(
  p_ndvi, p_bsi,
  ncol = 1,
  labels = c("A.", "B."),
  label_size = 20,
  label_fontface = "bold",
  scale = c(0.95, 0.95)
)

# 4. Add the shared legend to the right of both
final_plot <- cowplot::plot_grid(
  plots_combined, legend_shared,
  ncol = 2,
  rel_widths = c(1, 0.3)  # adjust legend width
)

# 5. Display final figure
final_plot
```

```{r}
# Read crop type data
years <- 2022:2024

# Helper to read parcel data for one year
read_parcels_year <- function(year) {
  require("dplyr")
  require("rlang")

  gpkg_path <- file.path(
    mbag_dir, "data", "landbouwgebruikspercelen",
    sprintf("Landbouwgebruikspercelen_%d", year),
    sprintf("Landbouwgebruikspercelen_%d.gpkg", year)
  )

  sf::st_read(gpkg_path, quiet = TRUE) %>%
    sf::st_drop_geometry() %>%
    rename_with(tolower) %>%
    mutate(year = year,
           ref_id = as.numeric(.data$ref_id))
}

# Read and combine all years
parcels_all <- map_dfr(years, read_parcels_year)

# Join crop group info
parcels_all_joined <- parcels_all %>%
  inner_join(distinct(time_series_data$ndvi, ref_id, year),
             by = join_by(ref_id, year)) %>%
  select(ref_id, year, gwsnam_h, gwsgrp_h = gwsgrph_lb)
```

```{r}
# Add variables to time series data
time_series_data_full <- lapply(time_series_data, function(df) {
  df %>%
    left_join(parcels_all_joined, by = join_by(ref_id, year))
})

# Get trend data
trend_data <- lapply(time_series_data_full, function(df) {
  # Rules for different indicator types
  if ("ndvi" %in% names(df)) {
    indicator <- "ndvi"
  } else {
    indicator <- "bsi"
  }

  df %>%
    distinct(pointid, ref_id, year, trend, gwsnam_h, gwsgrp_h) %>%
    mutate(complexity = case_when(
      grepl("altijd", trend) ~ 0,
      grepl("bedekking", trend) ~ 1,
      grepl("parabool", trend) ~ 2,
      TRUE ~ 3
    )) %>%
    group_by(gwsgrp_h) %>%
    mutate(prop_complexity = sum(complexity > 1) / n()) %>%
    ungroup() %>%
    mutate(
      gwsgrp_h = fct_reorder(gwsgrp_h, prop_complexity),
      indicator = indicator,
    ) %>%
    select(-complexity, -prop_complexity)
})
```

We willen patronen onderzoeken voor alle percelen over alle MAS-telpunten.
Bovenstaande resultaten geven (1) geen duidelijke vergelijking in trends of complexiteit tussen de twee types indicatoren: NDVI en BSI, en (2) het is niet duidelijk of percelen met dezelfde trend ook eenzelfde landgebruik hebben.

We maken daarom in eerste plaats een vergelijking tussen de trends in van NDVI en BSI (@fig-trend-pairwise). Er vallen twee patronen op:

1. Voor 2023 en 2024 tonen de waardes van NDVI en BSI meestal dezelfde trend doorheen de tijd. Dit is niet zo voor 2022 waar de trends iets vaker verschillen tussen beide indicatortypes.
2. Als de trends verschillen tussen de types, heeft BSI vaker complexe trends dan NDVI. Dit patroon is extra opvallend voor 2022.

```{r}
#| label: fig-trend-pairwise
#| fig-cap: "Vergelijking van trends in indicatorwaarden van BSI ten opzichte
#|  van NDVI per jaar. Opgesplitst volgens verschil in complexiteit."
# Prepare pairwise trends table
pairwise_trends <- bind_rows(trend_data) %>%
  pivot_wider(id_cols = c("pointid", "ref_id", "year"),
              names_from = "indicator", values_from = "trend") %>%
  # Compute complexity for each indicator
  mutate(
    across(
      c("ndvi", "bsi"),
      ~ case_when(grepl("altijd", .x) ~ 0,
                  grepl("bedekking", .x) ~ 1,
                  grepl("parabool", .x) ~ 2,
                  TRUE ~ 3),
      .names = "{.col}_complexity"
    )
  ) %>%
  # Compare NDVI and BSI
  mutate(
    trend = factor(
      ifelse(ndvi == bsi, "zelfde\ntrend", "verschillende\ntrend"),
      levels = c("zelfde\ntrend", "verschillende\ntrend")
    ),
    comp_bsi = factor(
      case_when(
        bsi_complexity > ndvi_complexity ~ "complexer dan\nNDVI",
        bsi_complexity < ndvi_complexity ~ "minder complex\ndan NDVI",
        TRUE ~ "zelfde complexiteit\n"
      ),
      levels = c("minder complex\ndan NDVI", "zelfde complexiteit\n",
                 "complexer dan\nNDVI")
    )
  ) %>%
  ungroup()

# Summarize counts and proportions
pairwise_summary <- pairwise_trends %>%
  count(year, trend, comp_bsi) %>%
  group_by(year) %>%
  mutate(prop = n / sum(n)) %>%
  ungroup() %>%
  complete(year, trend, comp_bsi, fill = list(n = 0, prop = 0)) %>%
  group_by(year, trend) %>%
  mutate(prop_trend = sum(prop)) %>%
  ungroup() %>%
  group_by(year, comp_bsi) %>%
  mutate(prop_comp_bsi = sum(prop)) %>%
  ungroup() %>%
  mutate(
    is_nvt = (trend == "zelfde\ntrend" & comp_bsi != "zelfde complexiteit\n"),
    label = case_when(
      is_nvt ~ "n.v.t.",
      n == 0 ~ "",
      TRUE ~ paste0(n, " (", sprintf("%.3f", prop), ")")
    ),
    text_col = ifelse(prop > 0.4, "white", "black")
  )

# Add row/column proportions to labels
pairwise_summary_plot <- pairwise_summary %>%
  group_by(year) %>%
  mutate(
    trend_original = trend,
    trend = paste0(trend, " (", sprintf("%.2f", prop_trend), ")"),
    trend = factor(
      trend,
      levels = paste0(
        levels(trend_original),
        " (",
        sprintf(
          "%.2f",
          sapply(levels(trend_original),
                 function(lv) unique(prop_trend[trend_original == lv]))
        ),
        ")"
      )
    ),
    comp_bsi_original = comp_bsi,
    comp_bsi = paste0(comp_bsi, " (", sprintf("%.2f", prop_comp_bsi), ")"),
    comp_bsi = factor(
      comp_bsi,
      levels = paste0(
        levels(comp_bsi_original),
        " (",
        sprintf(
          "%.2f",
          sapply(levels(comp_bsi_original),
                 function(lv) unique(prop_comp_bsi[comp_bsi_original == lv]))
        ),
        ")"
      )
    )
  ) %>%
  ungroup()

# Plot heat map
ggplot(pairwise_summary_plot, aes(x = trend, y = comp_bsi)) +
  geom_tile(aes(fill = ifelse(is_nvt, NA, prop)), color = "white") +
  geom_tile(data = ~filter(.x, is_nvt), fill = "white", color = "white") +
  geom_text(aes(label = label, colour = text_col), size = 2.5) +
  scale_colour_identity() +
  scale_fill_viridis_c(option = "C", direction = -1,
                       labels = scales::percent_format(accuracy = 1),
                       na.value = "white") +
  facet_wrap(~year, ncol = 2, scales = "free") +
  labs(x = NULL, y = NULL, fill = "Proportie\npercelen") +
  theme_minimal(base_size = 10) +
  theme(
    strip.text = element_text(face = "bold"),
    legend.position = c(0.75, 0.2),
    legend.key.height = unit(0.4, "cm"),
    legend.key.width  = unit(0.4, "cm"),
    legend.text = element_text(size = 8),
    legend.title = element_text(size = 9, face = "bold")
  )
```

```{r, eval=FALSE}
trend_data$ndvi %>%
  mutate(complexity = case_when(
    grepl("altijd", trend) ~ 0,
    grepl("bedekking", trend) ~ 1,
    grepl("parabool", trend) ~ 2,
    TRUE ~ 3
  )) %>%
  group_by(gwsgrp_h) %>%
  summarise(prop_complexity = sum(complexity > 1) / n(),
            complex = prop_complexity > 0.5) %>%
  ungroup() %>%
  arrange(prop_complexity)

trend_data$bsi %>%
  mutate(complexity = case_when(
    grepl("altijd", trend) ~ 0,
    grepl("bedekking", trend) ~ 1,
    grepl("parabool", trend) ~ 2,
    TRUE ~ 3
  )) %>%
  group_by(gwsgrp_h) %>%
  summarise(prop_complexity = sum(complexity > 1) / n(),
            complex = prop_complexity > 0.5) %>%
  ungroup() %>%
  arrange(prop_complexity)
```

In tweede plaats bekijken we de trends per landgebruik (gewasgroep). Ook tussen verschillende gewasgroepen zien we verschillen in complexiteit van trends (@fig-trendtype-gewasgroep). Zowel voor NDVI als BSI volgen de trends hoofdzakelijk een eenvoudig patroon in Grasland, Fruit en Noten, Water, Voedergewassen, Houtachtige gewassen, Overige gewassen en Granen, zaden en peulvruchten (bv. altijd bedekt/onbedekt of toename/afname bedekking) en complexere patronen voor Suikerbieten, Maïs, Aardappelen, Groenten, kruiden en sierplanten en Vlas en Hennep (bv. paraboolvormig of complexer). Deze patronen zijn enkel voor BSI in 2022 niet zo opvallend. In andere jaren zien we wel sterke gelijkenis in de verhoudingen van trendtypes per gewasgroep. Net als eerder zien we ook hier dat BSI hogere proporties heeft aan complexere trendtypes.

@fig-trend-gewasgroep-ndvi toont de gemiddelde trends voor NDVI (mediaan en interkwartielbereik (IQR)) per gewasgroep in meer detail (geordend als in @fig-trendtype-gewasgroep). @fig-trend-gewasgroep-ndvi voor BSI. De trends vertonen voor beide indicatoren gelijkaardig patronen. Ook zijn de patronen per gewasgroep gelijkaardig voor elk jaar. De trendtypes verschillen soms wel tussen de jaren omdat de indexwaarden soms net wel of net niet de drempelwaarde overschrijden.

```{r}
#| label: fig-trendtype-gewasgroep
#| fig-cap: "Verschillende types trends van een indicatorwaarde per gewasgroep
#|  per jaar (A: NDVI, B: BSI).
#|  De gewasgroepen zijn gerangschikt van links naar rechts volgens toenemende
#|  complexiteit aan trends (over alle jaren).
#|  Het aantal percelen is aangegeven per gewasgroep boven elke staaf."
#| fig-height: 12.5
#| fig-width: 8
p_trend_crop <- lapply(trend_data, plot_trendtype_by_crop)

# Combine plots
cowplot::plot_grid(
  p_trend_crop$ndvi, p_trend_crop$bsi,
  ncol = 1,
  labels = c("A.", "B."),
  label_size = 20,
  label_fontface = "bold",
  scale = c(0.95, 0.95)
)
```

```{r}
#| label: fig-trend-gewasgroep-ndvi
#| fig-cap: "Seizoensverloop van NDVI (mediaan over alle percelen) per
#|  gewasgroep en jaar. De band toont het interkwartielbereik (25 % – 75 %)."
#| fig-height: 12.5
#| fig-width: 8
plot_trend_by_crop(
  time_series_data_full$ndvi,
  order_levels = levels(trend_data$ndvi$gwsgrp_h)
)
```

```{r}
#| label: fig-trend-gewasgroep-bsi
#| fig-cap: "Seizoensverloop van BSI (mediaan over alle percelen) per
#|  gewasgroep en jaar. De band toont het interkwartielbereik (25 % – 75 %)."
#| fig-height: 12.5
#| fig-width: 8
plot_trend_by_crop(
  time_series_data_full$bsi,
  order_levels = levels(trend_data$bsi$gwsgrp_h)
)
```

### Naakte bodem per telpunt

```{r}
# Read sample information
sample <- tar_read("sample", store = store)
sample_df <- sample %>%
  select(pointid, regio, openheid_klasse, sbp) %>%
  mutate(regio = ifelse(grepl("\\sleemstreek$", regio), "Leemstreek", regio))

# Helper to read bare soil CSVs
read_bare_soil_year <- function(year, index) {
  file_path <- file.path(
    data_path,
    paste0("bare_soil_analysis_mas_", index, "_", year, "_v1.csv")
  )
  file <- readr::read_csv(file_path, show_col_types = FALSE)[, -1]
  names(file) <- c("pointid", "year", "period", "perc_bare_soil")
  file$index <- index
  return(file)
}

# Read data
perc_bare_soil_data <- lapply(vec, function(i) {
  df <- map_dfr(years, read_bare_soil_year, index = i)
  df %>%
    left_join(sample_df, by = join_by(pointid)) %>%
    mutate(stratum = paste(openheid_klasse, sbp, sep = " - "),
           period = factor(period, levels = paste0("R", 1:4)),
           perc_bare_soil = perc_bare_soil / 100) %>%
    arrange(year, pointid, period) %>%
    mutate(regio_lab = paste("de", regio),
           openheid_lab = openheid_klasse,
           sbp_lab = paste(sbp, "SBP-gebied"),
           period_lab = paste("telronde", gsub("R", "", period)))
})
```

Per telpunt werd het percentage naakte bodem berekend voor elke MAS-telperiode in elk jaar. Meeste patronen zijn gelijkaardig voor berekeningen op basis van NDVI en BSI en zijn gelijkaardig tussen de jaren.
Berekeningen van statistieken zoals gemiddelden, medianen en kwartielen zijn telkens gebaseerd op gewogen waarden, zodat rekening wordt gehouden met het relatief aantal telpunten per combinatie van regio, openheid en SBP-ligging.

In telperiode vier is het percentage naakte bodem duidelijk lager dan in de ander periodes. `r describe_summary_tables(perc_bare_soil_data, "period_lab")`

Tussen de landbouwregio's zien we kleine verschillen (@fig-baresoil-region). `r describe_summary_tables(perc_bare_soil_data, "regio_lab", c("openheid_klasse", "sbp"))`

In @fig-baresoil-stratum vergelijken we per stratum.
Voor openheid landschap zien we een verschil. `r describe_summary_tables(perc_bare_soil_data, "openheid_lab", c("regio", "sbp"))`
Voor binnen versus buiten SBP-gebied is er geen opvallend verschil. `r describe_summary_tables(perc_bare_soil_data, "sbp_lab", c("regio", "openheid_klasse"))`

```{r}
#| label: fig-baresoil-region
#| fig-cap: "Verdeling van percentage naakte bodem per telronde per
#|  landbouwregio per jaar met aanduiding van de gewogen mediaan en gewogen IQR.
#|  De regio's zijn gesorteerd volgens de gewogen mediaan over alle jaren en
#|  telperiodes van laag naar hoog.
#|  R1: 01/04–20/04, R2: 21/04–10/05, R3: 11/05–10/06, R4: 21/06–15/07."
#| fig-height: 12
#| fig-width: 8
p_baresoil_region <- lapply(
  perc_bare_soil_data,
  plot_bare_soil,
  by = "regio",
  w_vars = c("openheid_klasse", "sbp")
)

# Combine plots
cowplot::plot_grid(
  p_baresoil_region$ndvi, p_baresoil_region$bsi,
  ncol = 1,
  labels = c("A.", "B."),
  label_size = 20,
  label_fontface = "bold",
  scale = c(0.95, 0.95)
)
```

```{r}
#| label: fig-baresoil-stratum
#| fig-cap: "Verdeling van percentage naakte bodem per telronde per
#|  stratum per jaar met aanduiding van de gewogen mediaan en gewogen IQR.
#|  De strata zijn gesorteerd volgens de gewogen mediaan over alle jaren en
#|  telperiodes van laag naar hoog."
#| fig-height: 12.5
#| fig-width: 8
p_baresoil_stratum <- lapply(
  perc_bare_soil_data,
  plot_bare_soil,
  by = "stratum",
  w_vars = c("regio")
)

# Combine plots
cowplot::plot_grid(
  p_baresoil_stratum$ndvi, p_baresoil_stratum$bsi,
  ncol = 1,
  labels = c("A.", "B."),
  label_size = 20,
  label_fontface = "bold",
  scale = c(0.95, 0.95)
)
```

## Discussie {#sec-remote-sensing-discussie}
